---
title: "Intégration_données_Seurat"
author: "Anna Fall"
date: "2025-07-10"
output: html_document
---

# Prétraitement de chaque objet
```{r}
library(dplyr)
#install.packages('Seurat')
library(Seurat)
library(patchwork)
options(future.globals.maxSize = 1e9)
#install.packages('SeuratObject')
library(SeuratObject)
library(magrittr)  # Charger le package
library(ggplot2)

#install.packages("ragg", dependencies = TRUE)
#install.packages("pkgdown", dependencies = TRUE)
#install.packages("devtools", dependencies = TRUE)
#install.packages("ragg", type = "source")

#install.packages("devtools", dependencies = TRUE)

#install.packages("devtools")
library(devtools)
devtools::install_github("satijalab/seurat-data")
library(SeuratData)
install.packages("R.utils")
devtools::install_github("satijalab/seurat-wrappers")
library(SeuratWrappers)
#devtools::install_github("satijalab/azimuth")
#library(Azimuth)  # Ce library peut servir pour l'annotation des types cellulaires avec seurat  

#les matrices sans doublet
Sys.unsetenv("RENV_PROJECT")
if ("renv" %in% loadedNamespaces()) unloadNamespace("renv")
load("/home/afall/r_docker/Filtrage_soupx_doubletfinder/dat1_DF.Robj")
dat1_DF #pour data 1
load("/home/afall/r_docker/Filtrage_soupx_doubletfinder/dat2_DF.Robj")
dat2_DF
load("/home/afall/r_docker/Filtrage_soupx_doubletfinder/dat3_DF.Robj")
dat3_DF
load("/home/afall/r_docker/Filtrage_soupx_doubletfinder/dat4_DF.Robj")
dat4_DF
load("/home/afall/r_docker/Filtrage_soupx_doubletfinder/dat5_DF.Robj")
dat5_DF
load("/home/afall/r_docker/Filtrage_soupx_doubletfinder/dat6_DF.Robj")
dat6_DF
load("/home/afall/r_docker/Filtrage_soupx_doubletfinder/dat7_DF.Robj")
dat7_DF
load("/home/afall/r_docker/Filtrage_soupx_doubletfinder/dat8_DF.Robj")
dat8_DF


```

# Analyse des données sans les souris Balbc 
## Filtrage avant intégration 

```{r}
# objets séparés
samples2 <- list(dat1_DF, dat2_DF, dat3_DF, dat4_DF, dat7_DF, dat8_DF) 
samples2

samples2 <- lapply(samples2, function(obj) {
  DefaultAssay(obj) <- "RNA"
  
  return(obj)
})
samples2
# Ajouter les étapes nécessaires à chaque objet
samples2 <- lapply(samples2, function(obj) {
  obj <- NormalizeData(obj)
  obj <- FindVariableFeatures(obj)
  obj <- ScaleData(obj)
  obj <- RunPCA(obj)
  return(obj)
})
samples2
```


### Intégration des donées

```{r}
# Trouver les ancres avec RPCA
anchors2 <- FindIntegrationAnchors(object.list = samples2,
                                  anchor.features = 2000,  #à enlever si possible
                                  reduction = "rpca",
                                  dims = 1:30)

# Intégration
data.integrated2 <- IntegrateData(anchorset = anchors2, dims = 1:30)
data.integrated2
```

#### Analyse post-intégration

```{r}
#  Analyse post-intégration
DefaultAssay(data.integrated2) <- "integrated"
data.integrated2 <- ScaleData(data.integrated2)
data.integrated2 <- RunPCA(data.integrated2)
Pl2 <- DimPlot(data.integrated2, group.by = "orig.ident")
#Pl2
data.integrated2
#ggsave(filename = "/home/rstudio/Intégration_données_Sbalbc_après_soupxetdblfind.jpg", plot = Pl2, height = 7, width = 7, dpi = 100)
str(data.integrated2)
head(colnames(data.integrated2)) 
tail(colnames(data.integrated2)) 
table(data.integrated2$orig.ident)

```

##### Clustering

```{r}
data.integrated2
data.integrated2 <- FindNeighbors(data.integrated2, dims = 1:30)
# résolution à 0.5

data.integrated2 <- FindClusters(data.integrated2, resolution = 0.5)
head(Idents(data.integrated2), 5)
data.integrated2 <- RunUMAP(data.integrated2, dims = 1:30, seed.use = 42)
U2 <- DimPlot(data.integrated2, reduction = "umap", group.by = "orig.ident")
U2
ggsave(filename = "/home/afall/r_docker/Analyses_SnRNA_10_2025/Sans_Balbc/Version_nautilus/Int_UMAP_0,5_par_échantillon_Sbalbc_après_soupxetdblfind.jpg", plot = U2, height = 7, width = 7, dpi = 100)
# Umap annoté par cluster 
plotU2<- DimPlot(data.integrated2, reduction="umap", label=TRUE, pt.size=0.5)
plotU2
ggsave(filename = "/home/afall/r_docker/Analyses_SnRNA_10_2025/Sans_Balbc/Version_nautilus/res_0.5/UMAP_0,5_par_cluster.jpg", plot = plotU2, height = 7, width = 7, dpi = 100)

# résolution à 0.05
data.integrated2
data.integrated2 <- FindClusters(data.integrated2, resolution = 0.05)
head(Idents(data.integrated2), 5)
data.integrated2 <- RunUMAP(data.integrated2, dims = 1:30, seed.use = 42)
# Umap annoté par cluster 
plotU3<- DimPlot(data.integrated2, reduction="umap", label=TRUE, pt.size=0.5)
plotU3
ggsave(filename = "/home/afall/r_docker/Analyses_SnRNA_10_2025/Sans_Balbc/Version_nautilus/Int_UMAP_0,05_par_cluster_Sbalbc_après_soupxetdblfind.jpg", plot = plotU3, height = 7, width = 7, dpi = 100)

```

###### Extraction des gènes marqueurs

```{r}
# Les pré analyses nécessaires avant l'extraction des gènes marqueurs
library(openxlsx)
Assays(data.integrated2) # Voir les assays présents dans nos données
DefaultAssay(data.integrated2)  # voir sur lequel on travail actuellement
Layers(data.integrated2[["RNA"]]) # Voir les layers dans l’assay RNA
# Explication
#DefaultAssay(data.integrated) <- "RNA"       # On fait ce code ( ou on par sur l'assay RNA) si on veut extraire les DEGs, les expressions brutes
#DefaultAssay(data.integrated) <- "integrated" # On fait ce code quand on veut faire du clustering ou UMAP parce que l'assay integrated conteint les données corrigés sans batch effect 

# Donc pour l'extraction des DEGs :
DefaultAssay(data.integrated2) <- "RNA" # on va d'abord sur l'assay RNA 
data.integrated2[["RNA"]] <- JoinLayers(data.integrated2[["RNA"]])  #  VU QU'IL y'a plusieurs layers des counts et data alors on les combinent pour n'obténier qu'un data et un counts
Layers(data.integrated2[["RNA"]])

# Réinitialisation à des clusters numériques
Idents(data.integrated2) <- data.integrated2$seurat_clusters  # Au lieu de réprendre les analyses pour avoir l'annotation par chiffre et non l'annotation par types cellulaires, il faut juste faire ce code pour changer l'annotation aux clusters présents dans nos données 
levels(Idents(data.integrated2))
markers <- FindMarkers(data.integrated2, ident.1 = 0)
head(markers)
head(rownames(markers))

```


```{r}
library(tibble)
# Création de onction pour extraire les gènes marqueurs de tous les clusters et enregistrer le fichier Excel
find_all_markers <- function(data.integrated2) {
  # Utiliser les identités actuelles de l'objet
  clusters <- levels(Idents(data.integrated2))
  all_markers <- data.frame()  # DataFrame vide pour stocker les résultats
  
  for (cluster in clusters) {
    cat("Traitement du cluster", cluster, "\n")
    
    # Identifier les gènes marqueurs pour chaque cluster
    markers <- FindMarkers(data.integrated2, ident.1 = cluster, min.pct = 0.25)
    
    # Convertir en data.frame classique et ajouter la colonne 'gene'
    markers_df <- as.data.frame(markers)
    markers_df <- rownames_to_column(markers_df, var = "gene")
    
    # Extraire les 50 gènes les plus exprimés
    top_genes <- markers_df %>%
      arrange(desc(avg_log2FC)) %>%
      head(50)
    
    # Récupérer les noms des gènes
    cluster_genes <- top_genes$gene
    
    # Ajouter les gènes marqueurs dans une colonne spécifique pour ce cluster
    if (ncol(all_markers) == 0) {
      all_markers <- data.frame(cluster_genes)
      colnames(all_markers) <- paste("Cluster", cluster)
    } else {
      all_markers <- cbind(all_markers, cluster_genes)
      colnames(all_markers)[ncol(all_markers)] <- paste("Cluster", cluster)
    }
    
    # Optionnel : Visualiser les gènes avec DotPlot / FeaturePlot
    # DotPlot(data.integrated2, features = cluster_genes) + RotatedAxis()
    # FeaturePlot(data.integrated2, features = cluster_genes)
  }
  
  # Enregistrer le tableau dans un fichier Excel
  write.xlsx(all_markers,
             "/home/afall/r_docker/Analyses_SnRNA_10_2025/Sans_Balbc/Version_nautilus/Int_genes_marqueurs_données_Sbalbc_après_soupxetdblfind_new.xlsx",
             row.names = FALSE)
  
  return(all_markers)
}

# Appliquer la fonction
all_markers_list <- find_all_markers(data.integrated2)

# Afficher le résultat
all_markers_list
```

######## Annotation des clusters 

```{r}
# Avec Balbc
new.cluster.ids <- c("CML", "C métaboactives", "EC", "Fibroblastes", "C épithéliales", "C immunitaires", "CMLs", "C Mésothéliales", "EC lymphatiques", "CML-péricytes", "C gliales")
new.cluster.ids
names(new.cluster.ids) <- levels(data.integrated2) 
names(new.cluster.ids) # FONCTION CRÉER qui contient tout nos cluster ID
data.integrated2 <- RenameIdents(data.integrated2, new.cluster.ids)
PLOT<- DimPlot(data.integrated2, reduction="umap", label = TRUE, pt.size = 0.5)
PLOT
ggsave(filename = "/home/afall/r_docker/Analyses_SnRNA_10_2025/Sans_Balbc/Version_nautilus/Analyse_différentielle_types_cellulaires/Demandes_du_03_11_2025/New_annotation_clusters_Sbalbc.jpg", plot = PLOT, height = 7, width = 7, dpi = 100)
# Umap par type cellulaire
library(ggplot2)

# Exemple : définir des couleurs pour chaque cluster
cluster_colors <- c(
  "Fibroblastes" = "#1f77b4",   # bleu
  "EC" = "#ff7f0e",             # orange
  "CML" = "#2ca02c",            # vert
  "Kératinocytes" = "#d62728",  # rouge
  "Macrophages" = "#9467bd",    # violet
  "CMLs" = "#8c564b",           # marron
  "C Mésothéliales" = "#e377c2",# rose
  "C gliales" = "#7f7f7f",      # gris
  "Lymphocytes B" = "#bcbd22"   # jaune-vert
  # Ajoute les autres clusters si besoin
)
clusters <- levels(Idents(data.integrated2))  # noms des clusters renommés

for (clust in clusters) {
  # Créer le plot en mettant en surbrillance les cellules du cluster avec leur couleur dédiée
  p <- DimPlot(data.integrated2, reduction = "umap", 
               cells.highlight = WhichCells(data.integrated2, idents = clust),
               cols.highlight = cluster_colors[clust],  # couleur pour le cluster mis en valeur
               cols = "grey80") +                      # couleur des autres points (gris clair)
    ggtitle(paste("UMAP - Cluster:", clust)) +
    theme(plot.title = element_text(hjust = 0.5))
  
  print(p)
  
  # Enregistrer le plot dans un fichier PNG (nom avec le cluster)
 ggsave(filename = paste0("Int_après_soupxetdblfind_UMAP_Sbalbc_cluster_", clust, ".png"), plot = p, width = 6, height = 5)
}

```


# Les Dot plots
```{r}
# Dotplot avec quelques gènes marqueurs connus  
features<- c("Col1a1",	"Col1a2",	"Dcn", "Cygb", "Serpinf1", "Tagln",	"Myh11", "Acta2",	"Myl9",	"Tpm2", "Pecam1",	"Cdh5", "Vwf", "Vcam1", "Cd68", "C1qb", "Lyz2", "Cxcl2", "C1qa", "Cd248", "Igfbp5", "Upk3b", "Wif1", "Chad", "Sult1d1", "Cd3g", "Cd3d", "Cd4", "H2-Ab1", "H2-Eb1", "Kcna1", "Myl1", "Vwa1", "Prnp", "Cd79a", "Cd79b", "Ly6d", "Cd19")
features
dot <- DotPlot(data.integrated2, features = features) + 
  theme_classic() + #  Fond blanc, sans quadrillage ni bordures. Permet d'enlever les carreaux gris derrière mon image comme nous pouvons les voir dans dotplot1 
  theme(axis.text.x = element_text(angle = 80, hjust = 1, vjust = 1, margin = margin(t = 5)))
dot
# Sauvegarde correcte en PNG
ggsave(filename = "/home/afall/r_docker/Analyses_SnRNA_10_2025/Sans_Balbc/Version_nautilus/Dotplot_marqueurs_new.png", plot = dot, width = 12, height = 7, dpi = 300)

```

##### Analyse des grands types cellulaires (Volcano plots): pour les femelles

```{r}
## Analyse avec les femelles non castrés 
table(data.integrated2$orig.ident)
# Extraction des échantillons femelles
data_femelle <- subset(data.integrated2, subset = orig.ident %in% c("B6_F_WT", "B6_F_KI"))
data_femelle
table(data_femelle$orig.ident)
# Pour les CML
# Extraction des types cellulaires présentent dans data.integrated2
table(Idents(data.integrated2))
data.integrated2$celltype <- Idents(data.integrated2)
table(data.integrated2$celltype)
celltype_of_interest <- "CML"
data_CMLF <- subset(data_femelle, subset = celltype == celltype_of_interest)
data_CMLF
# Extraction de DEG exprimés entre KI et WT (chez les mâles)
table(data.integrated2$genotype)
Idents(data_CMLF) <- "genotype"  
levels(Idents(data_CMLF))
markers_femelle_KI_vs_WT <- FindMarkers(
  data_CMLF,
  ident.1 = "KI",
  ident.2 = "WT",
  logfc.threshold = 0.25,
  min.pct = 0.1
)
markers_femelle_KI_vs_WT
head(markers_femelle_KI_vs_WT)
library(openxlsx)
write.xlsx(markers_femelle_KI_vs_WT, "/home/afall/r_docker/Analyses_SnRNA_10_2025/Sans_Balbc/Version_nautilus/Analyse_différentielle_types_cellulaires/Femelles/CML/DEG_CML_KI_vs_WT_Femelle.xlsx", rowNames = TRUE)

library(ggrepel)

markers_femelle_KI_vs_WT$gene <- rownames(markers_femelle_KI_vs_WT)

# Création colonne "signification" selon les seuils
markers_femelle_KI_vs_WT$signification <- "NS"
markers_femelle_KI_vs_WT$signification[markers_femelle_KI_vs_WT$p_val_adj < 0.05 &
                                   markers_femelle_KI_vs_WT$avg_log2FC > 0.25] <- "Up in KI"
markers_femelle_KI_vs_WT$signification[markers_femelle_KI_vs_WT$p_val_adj < 0.05 &
                                   markers_femelle_KI_vs_WT$avg_log2FC < -0.25] <- "Up in WT"
# Sélectionner les gènes à annoter (les 20 plus différentiels)
genes_to_label <- subset(markers_femelle_KI_vs_WT, p_val_adj < 0.05 & abs(avg_log2FC) > 0.5)
genes_to_label <- genes_to_label[order(abs(genes_to_label$avg_log2FC), decreasing = TRUE), ][1:20, ]
genes_to_label
# Tous les points = markers_femelle_KI_vs_WT
 volcano <- ggplot(markers_femelle_KI_vs_WT, aes(x = avg_log2FC, y = -log10(p_val_adj), color = signification)) +
  geom_point(alpha = 0.7, size = 1.5) +
  
  # Annotations = seulement diff_genes
 geom_text_repel(data = genes_to_label, aes(label = gene), size = 3, max.overlaps = 20) +
  
  scale_color_manual(values = c("Up in KI" = "red", "Up in WT" = "blue", "NS" = "grey70")) +
  geom_vline(xintercept = c(-0.25, 0.25), linetype = "dashed") +
  geom_hline(yintercept = -log10(0.05), linetype = "dashed") +
  labs(title = "Volcano plot: KI vs WT (Femelles CML)",
       x = "log2 Fold Change",
       y = "-log10(p_adj)") +
  theme_classic(base_size = 14)
volcano
ggsave(filename = "/home/afall/r_docker/Analyses_SnRNA_10_2025/Sans_Balbc/Version_nautilus/Analyse_différentielle_types_cellulaires/Femelles/CML/Volcano_femelle_CML_KIvsWT.png", plot = volcano, width = 12, height = 7, dpi = 300)

```

###### Analyse des grands types cellulaires (pathways)
# POur les CML
```{r}
### PATHWAY
library(ggplot2)
#if (!require("BiocManager", quietly = TRUE))
    #install.packages("BiocManager")

#BiocManager::install("clusterProfiler")
library(clusterProfiler)

#BiocManager::install("org.Mm.eg.db")
library(org.Mm.eg.db)
library(enrichplot)
library(msigdbr)
library(fgsea)


# Récupérer la liste de gènes différentiellements exprimés 
sig <- subset(markers_femelle_KI_vs_WT, p_val_adj < 0.05 & abs(avg_log2FC) > 0.5)
genes_sym <- rownames(sig) # récupération du symbol des gènes 
genes_sym
# Conversion des identifiants d'entrée ( ici nous transformons les gènes en indentifiants d'entrée c'est à dire des chiffres)
conv <- bitr(rownames(markers_femelle_KI_vs_WT), fromType="SYMBOL", toType="ENTREZID", OrgDb="org.Mm.eg.db")
conv
genes_or_entrez <- conv$ENTREZID[conv$SYMBOL %in% genes_sym]
universe_entrez <- conv$ENTREZID

# Enrichment avec l'utilisation de la base de donnée GO
ego_all <- enrichGO(
  gene = genes_or_entrez,
  OrgDb = org.Mm.eg.db,
  keyType = "ENTREZID",
  ont = "BP",
  pvalueCutoff = 0.05,
  qvalueCutoff = 0.05
)
ego_all
head(ego_all@result)

# Visualisation 
D <- dotplot(ego_all, showCategory = 20) + ggtitle("GO BP enrichment (KI vs WT, femelles)")
ggsave(filename = "/home/afall/r_docker/Analyses_SnRNA_10_2025/Sans_Balbc/Version_nautilus/Analyse_différentielle_types_cellulaires/Demandes_17_11_2025/CML_femelles/Dotplot_enrich_femelle_CML_KIvsWT.png", plot = D, width = 12, height = 7, dpi = 300)

# Enrichment avec l'utilisation de la base de donnée KEGG
ekegg <- enrichKEGG(gene         = genes_or_entrez,
                    organism     = "mmu",
                    pvalueCutoff = 0.05)

ekegg
head(ekegg@result)
dotplot(ekegg, showCategory = 20) # showCategory nous permet d'indique le nbre de pathway que nous voulons mettre sur notre dotplot
D1 <- dotplot(ekegg, showCategory = 20) + ggtitle(" KEGG enrichment (KI vs WT, femelles)")
ggsave(filename = "/home/afall/r_docker/Analyses_SnRNA_10_2025/Sans_Balbc/Version_nautilus/Analyse_différentielle_types_cellulaires/Demandes_17_11_2025/CML_femelles/Dotplot_enrich_KEGG_femelle_CML_KIvsWT.png", plot = D1, width = 12, height = 7, dpi = 300)

# Enrichment avec l'utilisation de la base de donnée KEGG
#BiocManager::install("ReactomePA")
library(ReactomePA)
ereact <- enrichPathway(gene = genes_or_entrez, organism="mouse", pvalueCutoff = 0.05, qvalueCutoff = 0.05)
ereact
dotplot(ereact, showCategory = 14)
barplot(ereact, showCategory=14) # 5 ici parce qu'il y a eu que 5 enrichissements
D2 <- dotplot(ereact, showCategory = 14) + ggtitle(" REACTOME enrichment (KI vs WT, femelles)")
ggsave(filename = "/home/afall/r_docker/Analyses_SnRNA_10_2025/Sans_Balbc/Version_nautilus/Analyse_différentielle_types_cellulaires/Demandes_17_11_2025/CML_femelles/Dotplot_enrich_REACTOME_femelle_CML_KIvsWT.png", plot = D2, width = 12, height = 7, dpi = 300)
B <- barplot(ereact, showCategory=14) + ggtitle(" REACTOME enrichment (KI vs WT, femelles)")
ggsave(filename = "/home/afall/r_docker/Analyses_SnRNA_10_2025/Sans_Balbc/Version_nautilus/Analyse_différentielle_types_cellulaires/Demandes_17_11_2025/CML_femelles/Barplot_enrich_REACTOME_femelle_CML_KIvsWT.png", plot = B, width = 12, height = 7, dpi = 300)

# Exemple GSEA en utilisant msigdbr C2
m_df <- msigdbr(species = "Mus musculus", category = "C2")
m_df
pathways <- split(m_df$gene_symbol, m_df$gs_name)
pathways
ranks <- markers_femelle_KI_vs_WT$avg_log2FC
ranks
names(ranks) <- rownames(markers_femelle_KI_vs_WT)
ranks <- sort(ranks, decreasing = TRUE)
# run fgsea
fg <- fgsea(pathways = pathways, stats = ranks, nperm = 10000)
head(fg[order(padj), ])
# Visualisation
top_fg <- fg[order(fg$padj), ][1:20, ]  # top 20: les 20 pathways les plus enrichies
top_fg
B1 <- ggplot(top_fg, aes(x = reorder(pathway, NES), y = NES, fill = padj)) +
  geom_col() +
  coord_flip() +
  scale_fill_gradient(low = "red", high = "blue", name = "padj") +
  labs(title = "Top 20 pathways enrichis (GSEA - fgsea)",
       x = "Pathway", y = "Normalized Enrichment Score (NES)") +
  theme_classic()
ggsave(filename = "/home/afall/r_docker/Analyses_SnRNA_10_2025/Sans_Balbc/Version_nautilus/Analyse_différentielle_types_cellulaires/Demandes_17_11_2025/CML_femelles/Barplot_enrich_GSEA_femelle_CML_KIvsWT.png", plot = B1, width = 12, height = 7, dpi = 300)

# plotEnrichment(pathways[["JECHLINGER_EPITHELIAL_TO_MESENCHYMAL_TRANSITION_DN"]], ranks) # Cela trace la courbe de GSEA : comment les gènes d’un pathway sont distribués parmi les plus up ou down-régulés.
```


##### Réclustering du cluster des CML
```{r}
data_CMLF <- FindNeighbors(data_CMLF, dims = 1:30)

# résolution à 0.5
data_CMLF <- FindClusters(data_CMLF, resolution = 0.5)
head(Idents(data_CMLF), 5)
# Les Umaps
plotCML<- DimPlot(data_CMLF, reduction="umap", label=TRUE, pt.size=0.5)
plotCML
ggsave(filename = "/home/afall/r_docker/Analyses_SnRNA_10_2025/Sans_Balbc/Version_nautilus/Analyse_différentielle_types_cellulaires/Demandes_du_03_11_2025/Umap_CML_res_05.jpg", plot = plotCML, height = 7, width = 7, dpi = 100)

# extraction des marqueurs
find_all_markers <- function(data_CMLF) {
  clusters <- levels(Idents(data_CMLF))
  all_markers <- data.frame()
  for (cluster in clusters) {
    cat("Traitement du cluster", cluster, "\n")
    markers <- FindMarkers(data_CMLF, ident.1 = cluster, min.pct = 0.25)
    markers_df <- as.data.frame(markers)
    markers_df <- rownames_to_column(markers_df, var = "gene")
    top_genes <- markers_df %>%
      arrange(desc(avg_log2FC)) %>%
      head(50)
    cluster_genes <- top_genes$gene
    if (ncol(all_markers) == 0) {
      all_markers <- data.frame(cluster_genes)
      colnames(all_markers) <- paste("Cluster", cluster)
    } else {
      all_markers <- cbind(all_markers, cluster_genes)
      colnames(all_markers)[ncol(all_markers)] <- paste("Cluster", cluster)
    }
    
  }
  write.xlsx(all_markers,
             "/home/afall/r_docker/Analyses_SnRNA_10_2025/Sans_Balbc/Version_nautilus/Analyse_différentielle_types_cellulaires/Demandes_du_03_11_2025/Genes_marqueurs_CML_res05.xlsx",
             row.names = FALSE)
  
  return(all_markers)
}

# Appliquer la fonction
all_markers_list <- find_all_markers(data_CMLF)
all_markers_list

# Umap par condition présent clez les CML
data_CMLF_femelle <- subset(data_CMLF, subset = orig.ident %in% c("B6_M_WT", "B6_M_KI"))
data_CMLF_femelle 
D<- DimPlot(data_CMLF_femelle, reduction = "umap", group.by = "orig.ident")
ggsave(filename = "/home/afall/r_docker/Analyses_SnRNA_10_2025/Sans_Balbc/Version_nautilus/Analyse_différentielle_types_cellulaires/Demandes_du_03_11_2025/Umap_CML_res_005.jpg", plot = D, height = 7, width = 7, dpi = 100)

# Sélectionner les cellules WT mâles
Idents(data_CMLF_femelle) <- data_CMLF_femelle$orig.ident  # définir l'identité
# plot des Echantillons femelles wt et mutés
plotWT<- DimPlot(data_CMLF, reduction = "umap", 
        cells.highlight = list(
          WhichCells(data_CMLF, expression = orig.ident == "B6_M_KI")
        ), 
        cols.highlight = c("green"), 
        cols = "gray")
plotWT
ggsave(filename = "/home/afall/r_docker/Analyses_SnRNA_10_2025/Sans_Balbc/Version_nautilus/Analyse_différentielle_types_cellulaires/Demandes_du_03_11_2025/UMAP_CML_échantillons_femelles_KI_SBalbc.jpg", plot = plotWT, height = 7, width = 7, dpi = 100)

plotKI<- DimPlot(data_CMLF, reduction = "umap", 
        cells.highlight = list(
          WhichCells(data_CMLF, expression = orig.ident == "B6_M_WT")
        ), 
        cols.highlight = c("yellow"), 
        cols = "gray")
ggsave(filename = "/home/afall/r_docker/Analyses_SnRNA_10_2025/Sans_Balbc/Version_nautilus/Analyse_différentielle_types_cellulaires/Demandes_du_03_11_2025/UMAP_CML_échantillons_femelles_WT_SBalbc.jpg", plot = plotKI, height = 7, width = 7, dpi = 100)

colnames(data_CMLF@meta.data)
T5 <- table(data_CMLF@meta.data$seurat_clusters,
            data_CMLF@meta.data$orig.ident)
T5
df5 <- as.data.frame.matrix(T5)  
df5 <- tibble::rownames_to_column(df5, var = "Cluster")
df5
library(openxlsx)

write.xlsx(df5,
  file = "/home/afall/r_docker/Analyses_SnRNA_10_2025/Sans_Balbc/Version_nautilus/Analyse_différentielle_types_cellulaires/Demandes_du_03_11_2025/Noyaux_par_cluster_et_par_condition_CML_res05.xlsx",
  rowNames = FALSE
)
T6 <- table(data_CMLF_femelle@meta.data$seurat_clusters,
            data_CMLF_femelle@meta.data$orig.ident)
T6
df6 <- as.data.frame.matrix(T6)  
df6 <- tibble::rownames_to_column(df6, var = "Cluster")
df6

write.xlsx(df6,
  file = "/home/afall/r_docker/Analyses_SnRNA_10_2025/Sans_Balbc/Version_nautilus/Analyse_différentielle_types_cellulaires/Demandes_du_03_11_2025/Noyaux_par_cluster_KIvsWT_CML_res05.xlsx",
  rowNames = FALSE)

```
```{r}
# résolution à 0.05

data_CMLF <- FindNeighbors(data_CMLF, dims = 1:30)
data_CMLF <- FindClusters(data_CMLF, resolution = 0.05)
head(Idents(data_CMLF), 5)
# Les Umaps
plotCML1<- DimPlot(data_CMLF, reduction="umap", label=TRUE, pt.size=0.5)
plotCML1
ggsave(filename = "/home/afall/r_docker/Analyses_SnRNA_10_2025/Sans_Balbc/Version_nautilus/Analyse_différentielle_types_cellulaires/Demandes_du_03_11_2025/Umap_CML_res_005.jpg", plot = plotCML1, height = 7, width = 7, dpi = 100)

colnames(data_CMLF@meta.data)
T7 <- table(data_CMLF@meta.data$seurat_clusters,
            data_CMLF@meta.data$orig.ident)
T7
df7 <- as.data.frame.matrix(T7)  
df7 <- tibble::rownames_to_column(df7, var = "Cluster")
df7

write.xlsx(df7,
  file = "/home/afall/r_docker/Analyses_SnRNA_10_2025/Sans_Balbc/Version_nautilus/Analyse_différentielle_types_cellulaires/Demandes_du_03_11_2025/Noyaux_par_cluster_et_par_condition_CML_res005.xlsx",
  rowNames = FALSE
)

#cells_CML <- colnames(data_CMLF)
data_CMLF@reductions$umap <- data.integrated2@reductions$umap
data_CMLF@reductions$umap
# tableau global avec clusters CML
umap_global <- data.frame(Embeddings(data.integrated2, "umap"))
umap_global
umap_global$highlight <- ifelse(rownames(umap_global) %in% colnames(data_CMLF), "CML", "Other")

# Ajouter cluster info pour les CML uniquement
umap_global$cluster_CML <- NA
umap_global[colnames(data_CMLF), "cluster_CML"] <- as.character(Idents(data_CMLF))

library(ggplot2)
library(viridis)

ggplot(umap_global, aes(umap_1, umap_2)) +
  geom_point(data = subset(umap_global, highlight == "Other"),
             color = "grey90", size = 0.5, alpha = 0.5) +
  geom_point(data = subset(umap_global, highlight == "CML"),
             aes(color = cluster_CML), size = 1.2, alpha = 0.9) +
  scale_color_viridis_d(option = "plasma", na.value = "grey90") +
  theme_minimal() +
  theme(axis.text = element_blank(),
        axis.title = element_blank(),
        panel.grid = element_blank(),
        legend.position = "right") +
  ggtitle("Clusters CML sur fond UMAP global")
ggsave("/home/afall/r_docker/Analyses_SnRNA_10_2025/Sans_Balbc/Version_nautilus/Analyse_différentielle_types_cellulaires/Demandes_du_30_10_2025/UMAP_CML_res005_sur_fond_global.png", width = 7, height = 6, dpi = 300)
### Nbre de noyau par cluster des CML et par condition expérimentale

colnames(data_CMLF@meta.data)
T4 <- table(data_CMLF@meta.data$seurat_clusters,
            data_CMLF@meta.data$orig.ident)
T4
df4 <- as.data.frame.matrix(T4)  
df4 <- tibble::rownames_to_column(df4, var = "Cluster")
df4
library(openxlsx)

write.xlsx(df4,
  file = "/home/afall/r_docker/Analyses_SnRNA_10_2025/Sans_Balbc/Version_nautilus/Analyse_différentielle_types_cellulaires/Demandes_du_30_10_2025/Noyaux_par_cluster_et_par_condition_CML_res005.xlsx",
  rowNames = FALSE
)
Embeddings(data.integrated2, "umap")
umap_df <- data.frame(Embeddings(data.integrated2, "umap"))
head(umap_df)
umap_df$celltype <- data.integrated2$celltype
umap_df$seurat_clusters <- data.integrated2$seurat_clusters
cells_CML <- colnames(data_CMLF)
umap_df$CML_flag <- ifelse(rownames(umap_df) %in% cells_CML, "CML", "Other")
library(ggplot2)

ggplot(umap_df, aes(umap_1, umap_2)) +
  geom_point(data = subset(umap_df, CML_flag == "Other"),
             color = "grey90", size = 0.5, alpha = 0.5) +
  geom_point(data = subset(umap_df, CML_flag == "CML"),
             aes(color = seurat_clusters), size = 1.2, alpha = 0.9) +
  scale_color_viridis_d(option = "plasma") +
  theme_minimal() +
  theme(axis.text = element_blank(),
        axis.title = element_blank(),
        panel.grid = element_blank()) +
  ggtitle("Sous-ensemble CML sur fond UMAP global")


# extraction des marqueurs
find_all_markers <- function(data_CMLF) {
  clusters <- levels(Idents(data_CMLF))
  all_markers <- data.frame()
  for (cluster in clusters) {
    cat("Traitement du cluster", cluster, "\n")
    markers <- FindMarkers(data_CMLF, ident.1 = cluster, min.pct = 0.25)
    markers_df <- as.data.frame(markers)
    markers_df <- rownames_to_column(markers_df, var = "gene")
    top_genes <- markers_df %>%
      arrange(desc(avg_log2FC)) %>%
      head(50)
    cluster_genes <- top_genes$gene
    if (ncol(all_markers) == 0) {
      all_markers <- data.frame(cluster_genes)
      colnames(all_markers) <- paste("Cluster", cluster)
    } else {
      all_markers <- cbind(all_markers, cluster_genes)
      colnames(all_markers)[ncol(all_markers)] <- paste("Cluster", cluster)
    }
    
  }
  write.xlsx(all_markers,
             "/home/afall/r_docker/Analyses_SnRNA_10_2025/Sans_Balbc/Version_nautilus/Analyse_différentielle_types_cellulaires/Demandes_du_03_11_2025/Genes_marqueurs_CML_res005.xlsx",
             row.names = FALSE)
  
  return(all_markers)
}

# Appliquer la fonction
all_markers_list <- find_all_markers(data_CMLF)
all_markers_list

```


# Pour les Adipocytes bruns 
```{r}
data_femelle
table(data_femelle$orig.ident)
# Pour les adipocytes bruns
# Extraction des types cellulaires présentent dans data.integrated2
table(Idents(data.integrated2))
data.integrated2$celltype <- Idents(data.integrated2)
table(data.integrated2$celltype)
celltype_of_interest <- "Adipocytes bruns"
data_Adipo <- subset(data.integrated2, subset = celltype == celltype_of_interest)
data_Adipo
# Extraction de DEG exprimés entre KI et WT (chez les mâles)
table(data.integrated2$genotype)
Idents(data_Adipo) <- "genotype"  
levels(Idents(data_Adipo))
markers_femelle_KI_vs_WT <- FindMarkers(
  data_Adipo,
  ident.1 = "KI",
  ident.2 = "WT",
  logfc.threshold = 0.25,
  min.pct = 0.1
)
head(markers_femelle_KI_vs_WT)
write.xlsx(markers_femelle_KI_vs_WT,
             "/home/afall/r_docker/Analyses_SnRNA_10_2025/Sans_Balbc/Version_nautilus/Analyse_différentielle_types_cellulaires/Adipocytes/DEG_Adipo_KI_vs_WT_femelle.xlsx",
             rowNames = TRUE)

top_genes <- rownames(markers_femelle_KI_vs_WT[order(markers_femelle_KI_vs_WT$avg_log2FC, decreasing = TRUE), ])[1:20]
top_genes
write.csv(top_genes,
          file = "/home/afall/r_docker/Analyses_SnRNA_10_2025/Sans_Balbc/Version_nautilus/Analyse_différentielle_types_cellulaires/Adipocytes/top20_gènes_surexprimés.csv",
          row.names = FALSE)
H <- DoHeatmap(data_Adipo, features = top_genes) + NoLegend()
ggsave(filename = "/home/afall/r_docker/Analyses_SnRNA_10_2025/Sans_Balbc/Version_nautilus/Analyse_différentielle_types_cellulaires/Adipocytes/Heatmap_femelle_Adipo_KIvsWT.png", plot = H, width = 12, height = 7, dpi = 300)


library(ggrepel)

diff_genes <- subset(markers_femelle_KI_vs_WT, p_val_adj < 0.05 & abs(avg_log2FC) > 0.5)
diff_genes
diff_genes <- diff_genes[order(abs(diff_genes$avg_log2FC), decreasing = TRUE), ][1:10, ]
diff_genes
diff_genes$gene <- rownames(diff_genes)

markers_femelle_KI_vs_WT$gene <- rownames(markers_femelle_KI_vs_WT)

# Création colonne "signification" selon les seuils
markers_femelle_KI_vs_WT$signification <- "NS"
markers_femelle_KI_vs_WT$signification[markers_femelle_KI_vs_WT$p_val_adj < 0.05 &
                                   markers_femelle_KI_vs_WT$avg_log2FC > 0.25] <- "Up in KI"
markers_femelle_KI_vs_WT$signification[markers_femelle_KI_vs_WT$p_val_adj < 0.05 &
                                   markers_femelle_KI_vs_WT$avg_log2FC < -0.25] <- "Up in WT"
diff_genes$signification <- markers_femelle_KI_vs_WT$signification[rownames(diff_genes)]
# Tous les points = markers_femelle_KI_vs_WT
 volcano <- ggplot(markers_femelle_KI_vs_WT, aes(x = avg_log2FC, y = -log10(p_val_adj), color = signification)) +
  geom_point(alpha = 0.7, size = 1.5) +
  
  # Annotations = seulement diff_genes
 geom_text_repel(data = diff_genes, aes(label = gene), size = 3, max.overlaps = 15) +
  
  scale_color_manual(values = c("Up in KI" = "red", "Up in WT" = "blue", "NS" = "grey70")) +
  theme_classic(base_size = 14) +
  geom_vline(xintercept = c(-0.25, 0.25), linetype = "dashed") +
  geom_hline(yintercept = -log10(0.05), linetype = "dashed") +
  labs(title = "Volcano plot: KI vs WT", x = "log2 Fold Change", y = "-log10(p_adj)")
ggsave(filename = "/home/afall/r_docker/Analyses_SnRNA_10_2025/Sans_Balbc/Version_nautilus/Analyse_différentielle_types_cellulaires/Adipocytes/Volcano_femelle_Adipo_KIvsWT.png", plot = volcano, width = 12, height = 7, dpi = 300)

```

###### Analyse des grands types cellulaires (pathways)
```{r}
### PATHWAY
library(ggplot2)
#if (!require("BiocManager", quietly = TRUE))
    #install.packages("BiocManager")

#BiocManager::install("clusterProfiler")
library(clusterProfiler)

#BiocManager::install("org.Mm.eg.db")
library(org.Mm.eg.db)
library(enrichplot)
library(msigdbr)
library(fgsea)


# Récupérer la liste de gènes différentiellements exprimés 
sig <- subset(markers_femelle_KI_vs_WT, p_val_adj < 0.05 & abs(avg_log2FC) > 0.5)
genes_sym <- rownames(sig) # récupération du symbol des gènes 
# Conversion des identifiants d'entrée ( ici nous transformons les gènes en indentifiants d'entrée c'est à dire des chiffres)
conv <- bitr(rownames(markers_femelle_KI_vs_WT), fromType="SYMBOL", toType="ENTREZID", OrgDb="org.Mm.eg.db")
genes_or_entrez <- conv$ENTREZID[conv$SYMBOL %in% genes_sym]
universe_entrez <- conv$ENTREZID

# Enrichment avec l'utilisation de la base de donnée GO
#ego <- enrichGO(gene = genes_or_entrez,
                #universe = universe_entrez,
                #OrgDb = org.Mm.eg.db,
                #keyType = "ENTREZID",
                #ont = "BP",
                #pAdjustMethod = "BH",
                #pvalueCutoff = 0.2,
                #qvalueCutoff = 0.5)
#ego   # avec le code de eco nous n'avons rien trouver parceque les filtres effectués étaient trop strictes

ego_all <- enrichGO(
  gene = genes_or_entrez,
  OrgDb = org.Mm.eg.db,
  keyType = "ENTREZID",
  ont = "BP",
  pvalueCutoff = 1,
  qvalueCutoff = 1
)
ego_all
head(ego_all@result)

# Visualisation 
D <- dotplot(ego_all, showCategory = 20) + ggtitle("GO BP enrichment (KI vs WT, femelles)")
ggsave(filename = "/home/afall/r_docker/Analyses_SnRNA_10_2025/Sans_Balbc/Version_nautilus/Analyse_différentielle_types_cellulaires/Adipocytes/Dotplot_enrich_femelle_Adipo_KIvsWT.png", plot = D, width = 12, height = 7, dpi = 300)

# Enrichment avec l'utilisation de la base de donnée KEGG
ekegg <- enrichKEGG(gene         = genes_or_entrez,
                    organism     = "mmu",
                    pvalueCutoff = 0.05)

ekegg
head(ekegg@result)
dotplot(ekegg, showCategory = 20) # showCategory nous permet d'indique le nbre de pathway que nous voulons mettre sur notre dotplot
D1 <- dotplot(ekegg, showCategory = 20) + ggtitle(" KEGG enrichment (KI vs WT, femelles)")
ggsave(filename = "/home/afall/r_docker/Analyses_SnRNA_10_2025/Sans_Balbc/Version_nautilus/Analyse_différentielle_types_cellulaires/Adipocytes/Dotplot_enrich_KEGG_femelle_Adipo_KIvsWT.png", plot = D1, width = 12, height = 7, dpi = 300)

# Enrichment avec l'utilisation de la base de donnée KEGG
#BiocManager::install("ReactomePA")
library(ReactomePA)
ereact <- enrichPathway(gene = genes_or_entrez, organism="mouse", pvalueCutoff = 0.05, qvalueCutoff = 0.1)
ereact
dotplot(ereact, showCategory = 5)
barplot(ereact, showCategory=5) # 5 ici parce qu'il y a eu que 5 enrichissements
D2 <- dotplot(ereact, showCategory = 5) + ggtitle(" REACTOME enrichment (KI vs WT, femelles)")
ggsave(filename = "/home/afall/r_docker/Analyses_SnRNA_10_2025/Sans_Balbc/Version_nautilus/Analyse_différentielle_types_cellulaires/Adipocytes/Dotplot_enrich_REACTOME_femelle_Adipo_KIvsWT.png", plot = D2, width = 12, height = 7, dpi = 300)
B <- barplot(ereact, showCategory=5) + ggtitle(" REACTOME enrichment (KI vs WT, femelles)")
ggsave(filename = "/home/afall/r_docker/Analyses_SnRNA_10_2025/Sans_Balbc/Version_nautilus/Analyse_différentielle_types_cellulaires/Adipocytes/Barplot_enrich_REACTOME_femelle_Adipo_KIvsWT.png", plot = B, width = 12, height = 7, dpi = 300)

# Exemple GSEA en utilisant msigdbr C2
m_df <- msigdbr(species = "Mus musculus", category = "C2")
m_df
pathways <- split(m_df$gene_symbol, m_df$gs_name)
pathways
ranks <- markers_femelle_KI_vs_WT$avg_log2FC
ranks
names(ranks) <- rownames(markers_femelle_KI_vs_WT)
ranks <- sort(ranks, decreasing = TRUE)
# run fgsea
fg <- fgsea(pathways = pathways, stats = ranks, nperm = 10000)
head(fg[order(padj), ])
# Visualisation
top_fg <- fg[order(fg$padj), ][1:20, ]  # top 20: les 20 pathways les plus enrichies
top_fg
B1 <- ggplot(top_fg, aes(x = reorder(pathway, NES), y = NES, fill = padj)) +
  geom_col() +
  coord_flip() +
  scale_fill_gradient(low = "red", high = "blue", name = "padj") +
  labs(title = "Top 20 pathways enrichis (GSEA - fgsea)",
       x = "Pathway", y = "Normalized Enrichment Score (NES)") +
  theme_classic()
ggsave(filename = "/home/afall/r_docker/Analyses_SnRNA_10_2025/Sans_Balbc/Version_nautilus/Analyse_différentielle_types_cellulaires/Adipocytes/Barplot_enrich_GSEA_femelle_Adipo_KIvsWT.png", plot = B1, width = 12, height = 7, dpi = 300)

# plotEnrichment(pathways[["JECHLINGER_EPITHELIAL_TO_MESENCHYMAL_TRANSITION_DN"]], ranks) # Cela trace la courbe de GSEA : comment les gènes d’un pathway sont distribués parmi les plus up ou down-régulés.
```

# Pour les EC
```{r}
data_femelle
table(data_femelle$orig.ident)
# Extraction des types cellulaires présentent dans data.integrated2
table(Idents(data.integrated2))
data.integrated2$celltype <- Idents(data.integrated2)
table(data.integrated2$celltype)
celltype_of_interest <- "EC"
data_EC <- subset(data_femelle, subset = celltype == celltype_of_interest)
data_EC
# Extraction de DEG exprimés entre KI et WT (chez les mâles)
table(data.integrated2$genotype)
Idents(data_EC) <- "genotype"  
levels(Idents(data_EC))
markers_femelle_KI_vs_WT <- FindMarkers(
  data_EC,
  ident.1 = "KI",
  ident.2 = "WT",
  logfc.threshold = 0.25,
  min.pct = 0.1
)
head(markers_femelle_KI_vs_WT)
write.xlsx(markers_femelle_KI_vs_WT,
             "/home/afall/r_docker/Analyses_SnRNA_10_2025/Sans_Balbc/Version_nautilus/Analyse_différentielle_types_cellulaires/Femelles/EC/DEG_EC_KI_vs_WT_femelle.xlsx",
             rowNames = TRUE)

library(ggrepel)

markers_femelle_KI_vs_WT$gene <- rownames(markers_femelle_KI_vs_WT)

# Création colonne "signification" selon les seuils
markers_femelle_KI_vs_WT$signification <- "NS"
markers_femelle_KI_vs_WT$signification[markers_femelle_KI_vs_WT$p_val_adj < 0.05 &
                                   markers_femelle_KI_vs_WT$avg_log2FC > 0.25] <- "Up in KI"
markers_femelle_KI_vs_WT$signification[markers_femelle_KI_vs_WT$p_val_adj < 0.05 &
                                   markers_femelle_KI_vs_WT$avg_log2FC < -0.25] <- "Up in WT"
# Sélectionner les gènes à annoter (les 20 plus différentiels)
genes_to_label <- subset(markers_femelle_KI_vs_WT, p_val_adj < 0.05 & abs(avg_log2FC) > 0.5)
genes_to_label <- genes_to_label[order(abs(genes_to_label$avg_log2FC), decreasing = TRUE), ][1:20, ]
genes_to_label
# Tous les points = markers_femelle_KI_vs_WT
 volcano <- ggplot(markers_femelle_KI_vs_WT, aes(x = avg_log2FC, y = -log10(p_val_adj), color = signification)) +
  geom_point(alpha = 0.7, size = 1.5) +
  
  # Annotations = seulement diff_genes
 geom_text_repel(data = genes_to_label, aes(label = gene), size = 3, max.overlaps = 20) +
  
  scale_color_manual(values = c("Up in KI" = "red", "Up in WT" = "blue", "NS" = "grey70")) +
  geom_vline(xintercept = c(-0.25, 0.25), linetype = "dashed") +
  geom_hline(yintercept = -log10(0.05), linetype = "dashed") +
  labs(title = "Volcano plot: KI vs WT (Femelles EC)",
       x = "log2 Fold Change",
       y = "-log10(p_adj)") +
  theme_classic(base_size = 14)
volcano
ggsave(filename = "/home/afall/r_docker/Analyses_SnRNA_10_2025/Sans_Balbc/Version_nautilus/Analyse_différentielle_types_cellulaires/Femelles/EC/Volcano_femelle_CML_KIvsWT.png", plot = volcano, width = 12, height = 7, dpi = 300)

```

###### Analyse des grands types cellulaires (pathways)
```{r}
### PATHWAY
# Récupérer la liste de gènes différentiellements exprimés 
sig <- subset(markers_femelle_KI_vs_WT, p_val_adj < 0.05 & abs(avg_log2FC) > 0.5)
genes_sym <- rownames(sig) # récupération du symbol des gènes 
genes_sym
# Conversion des identifiants d'entrée ( ici nous transformons les gènes en indentifiants d'entrée c'est à dire des chiffres)
conv <- bitr(rownames(markers_femelle_KI_vs_WT), fromType="SYMBOL", toType="ENTREZID", OrgDb="org.Mm.eg.db")
genes_or_entrez <- conv$ENTREZID[conv$SYMBOL %in% genes_sym]
universe_entrez <- conv$ENTREZID

# Enrichment avec l'utilisation de la base de donnée GO
#ego <- enrichGO(gene = genes_or_entrez,
                #universe = universe_entrez,
                #OrgDb = org.Mm.eg.db,
                #keyType = "ENTREZID",
                #ont = "BP",
                #pAdjustMethod = "BH",
                #pvalueCutoff = 0.2,
                #qvalueCutoff = 0.5)
#ego   # avec le code de eco nous n'avons rien trouver parceque les filtres effectués étaient trop strictes

ego_all <- enrichGO(
  gene = genes_or_entrez,
  OrgDb = org.Mm.eg.db,
  keyType = "ENTREZID",
  ont = "BP",
  pvalueCutoff = 1,
  qvalueCutoff = 1
)
ego_all
head(ego_all@result)

# Visualisation 
D <- dotplot(ego_all, showCategory = 20) + ggtitle("GO BP enrichment (KI vs WT, femelles)")
ggsave(filename = "/home/afall/r_docker/Analyses_SnRNA_10_2025/Sans_Balbc/Version_nautilus/Analyse_différentielle_types_cellulaires/Femelles/EC/Dotplot_enrich_femelle_EC_KIvsWT.png", plot = D, width = 12, height = 7, dpi = 300)

# Enrichment avec l'utilisation de la base de donnée KEGG
ekegg <- enrichKEGG(gene         = genes_or_entrez,
                    organism     = "mmu",
                    pvalueCutoff = 0.05)

ekegg
head(ekegg@result)
dotplot(ekegg, showCategory = 20) # showCategory nous permet d'indique le nbre de pathway que nous voulons mettre sur notre dotplot
D1 <- dotplot(ekegg, showCategory = 20) + ggtitle(" KEGG enrichment (KI vs WT, femelles)")
ggsave(filename = "/home/afall/r_docker/Analyses_SnRNA_10_2025/Sans_Balbc/Version_nautilus/Analyse_différentielle_types_cellulaires/Femelles/EC/Dotplot_enrich_KEGG_femelle_EC_KIvsWT.png", plot = D1, width = 12, height = 7, dpi = 300)

# Enrichment avec l'utilisation de la base de donnée KEGG
#BiocManager::install("ReactomePA")
library(ReactomePA)
ereact <- enrichPathway(gene = genes_or_entrez, organism="mouse", pvalueCutoff = 0.05, qvalueCutoff = 0.1)
ereact
dotplot(ereact, showCategory = 9)
barplot(ereact, showCategory=9) # 5 ici parce qu'il y a eu que 5 enrichissements
D2 <- dotplot(ereact, showCategory = 9) + ggtitle(" REACTOME enrichment (KI vs WT, femelles)")
ggsave(filename = "/home/afall/r_docker/Analyses_SnRNA_10_2025/Sans_Balbc/Version_nautilus/Analyse_différentielle_types_cellulaires/Femelles/EC/Dotplot_enrich_REACTOME_femelle_EC_KIvsWT.png", plot = D2, width = 12, height = 7, dpi = 300)
B <- barplot(ereact, showCategory=9) + ggtitle(" REACTOME enrichment (KI vs WT, femelles)")
ggsave(filename = "/home/afall/r_docker/Analyses_SnRNA_10_2025/Sans_Balbc/Version_nautilus/Analyse_différentielle_types_cellulaires/Femelles/EC/Barplot_enrich_REACTOME_femelle_EC_KIvsWT.png", plot = B, width = 12, height = 7, dpi = 300)

# Exemple GSEA en utilisant msigdbr C2
m_df <- msigdbr(species = "Mus musculus", category = "C2")
m_df
pathways <- split(m_df$gene_symbol, m_df$gs_name)
pathways
ranks <- markers_femelle_KI_vs_WT$avg_log2FC
ranks
names(ranks) <- rownames(markers_femelle_KI_vs_WT)
ranks <- sort(ranks, decreasing = TRUE)
# run fgsea
fg <- fgsea(pathways = pathways, stats = ranks, nperm = 10000)
head(fg[order(padj), ])
# Visualisation
top_fg <- fg[order(fg$padj), ][1:20, ]  # top 20: les 20 pathways les plus enrichies
top_fg
B1 <- ggplot(top_fg, aes(x = reorder(pathway, NES), y = NES, fill = padj)) +
  geom_col() +
  coord_flip() +
  scale_fill_gradient(low = "red", high = "blue", name = "padj") +
  labs(title = "Top 20 pathways enrichis (GSEA - fgsea)",
       x = "Pathway", y = "Normalized Enrichment Score (NES)") +
  theme_classic()
ggsave(filename = "/home/afall/r_docker/Analyses_SnRNA_10_2025/Sans_Balbc/Version_nautilus/Analyse_différentielle_types_cellulaires/Femelles/EC/Barplot_enrich_GSEA_femelle_EC_KIvsWT.png", plot = B1, width = 12, height = 7, dpi = 300)

```


# Pour les Fibroblastes
```{r}
data_femelle
table(data_femelle$orig.ident)
# Pour les adipocytes bruns
# Extraction des types cellulaires présentent dans data.integrated2
table(Idents(data.integrated2))
data.integrated2$celltype <- Idents(data.integrated2)
table(data.integrated2$celltype)
celltype_of_interest <- "Fibroblastes"
data_Fibro <- subset(data.integrated2, subset = celltype == celltype_of_interest)
data_Fibro
# Extraction de DEG exprimés entre KI et WT (chez les mâles)
table(data.integrated2$genotype)
Idents(data_Fibro) <- "genotype"  
levels(Idents(data_Fibro))
markers_femelle_KI_vs_WT <- FindMarkers(
  data_Fibro,
  ident.1 = "KI",
  ident.2 = "WT",
  logfc.threshold = 0.25,
  min.pct = 0.1
)
head(markers_femelle_KI_vs_WT)
write.xlsx(markers_femelle_KI_vs_WT,
             "/home/afall/r_docker/Analyses_SnRNA_10_2025/Sans_Balbc/Version_nautilus/Analyse_différentielle_types_cellulaires/Fibroblastes/DEG_Fibro_KI_vs_WT_femelle.xlsx",
             rowNames = TRUE)

top_genes <- rownames(markers_femelle_KI_vs_WT[order(markers_femelle_KI_vs_WT$avg_log2FC, decreasing = TRUE), ])[1:20]
top_genes
write.csv(top_genes,
          file = "/home/afall/r_docker/Analyses_SnRNA_10_2025/Sans_Balbc/Version_nautilus/Analyse_différentielle_types_cellulaires/Fibroblastes/top20_gènes_surexprimés.csv",
          row.names = FALSE)
H <- DoHeatmap(data_Fibro, features = top_genes) + NoLegend()
ggsave(filename = "/home/afall/r_docker/Analyses_SnRNA_10_2025/Sans_Balbc/Version_nautilus/Analyse_différentielle_types_cellulaires/Fibroblastes/Heatmap_femelle_Fibro_KIvsWT.png", plot = H, width = 12, height = 7, dpi = 300)


library(ggrepel)

diff_genes <- subset(markers_femelle_KI_vs_WT, p_val_adj < 0.05 & abs(avg_log2FC) > 0.5)
diff_genes
diff_genes <- diff_genes[order(abs(diff_genes$avg_log2FC), decreasing = TRUE), ][1:10, ]
diff_genes
diff_genes$gene <- rownames(diff_genes)

markers_femelle_KI_vs_WT$gene <- rownames(markers_femelle_KI_vs_WT)

# Création colonne "signification" selon les seuils
markers_femelle_KI_vs_WT$signification <- "NS"
markers_femelle_KI_vs_WT$signification[markers_femelle_KI_vs_WT$p_val_adj < 0.05 &
                                   markers_femelle_KI_vs_WT$avg_log2FC > 0.25] <- "Up in KI"
markers_femelle_KI_vs_WT$signification[markers_femelle_KI_vs_WT$p_val_adj < 0.05 &
                                   markers_femelle_KI_vs_WT$avg_log2FC < -0.25] <- "Up in WT"
diff_genes$signification <- markers_femelle_KI_vs_WT$signification[rownames(diff_genes)]
# Tous les points = markers_femelle_KI_vs_WT
 volcano <- ggplot(markers_femelle_KI_vs_WT, aes(x = avg_log2FC, y = -log10(p_val_adj), color = signification)) +
  geom_point(alpha = 0.7, size = 1.5) +
  
  # Annotations = seulement diff_genes
 geom_text_repel(data = diff_genes, aes(label = gene), size = 3, max.overlaps = 15) +
  
  scale_color_manual(values = c("Up in KI" = "red", "Up in WT" = "blue", "NS" = "grey70")) +
  theme_classic(base_size = 14) +
  geom_vline(xintercept = c(-0.25, 0.25), linetype = "dashed") +
  geom_hline(yintercept = -log10(0.05), linetype = "dashed") +
  labs(title = "Volcano plot: KI vs WT", x = "log2 Fold Change", y = "-log10(p_adj)")
ggsave(filename = "/home/afall/r_docker/Analyses_SnRNA_10_2025/Sans_Balbc/Version_nautilus/Analyse_différentielle_types_cellulaires/Fibroblastes/Volcano_femelle_Fibro_KIvsWT.png", plot = volcano, width = 12, height = 7, dpi = 300)

```

###### Analyse des grands types cellulaires (pathways)
```{r}
### PATHWAY
library(ggplot2)
#if (!require("BiocManager", quietly = TRUE))
    #install.packages("BiocManager")

#BiocManager::install("clusterProfiler")
library(clusterProfiler)

#BiocManager::install("org.Mm.eg.db")
library(org.Mm.eg.db)
library(enrichplot)
library(msigdbr)
library(fgsea)


# Récupérer la liste de gènes différentiellements exprimés 
sig <- subset(markers_femelle_KI_vs_WT, p_val_adj < 0.05 & abs(avg_log2FC) > 0.5)
genes_sym <- rownames(sig) # récupération du symbol des gènes 
# Conversion des identifiants d'entrée ( ici nous transformons les gènes en indentifiants d'entrée c'est à dire des chiffres)
conv <- bitr(rownames(markers_femelle_KI_vs_WT), fromType="SYMBOL", toType="ENTREZID", OrgDb="org.Mm.eg.db")
genes_or_entrez <- conv$ENTREZID[conv$SYMBOL %in% genes_sym]
universe_entrez <- conv$ENTREZID

# Enrichment avec l'utilisation de la base de donnée GO
#ego <- enrichGO(gene = genes_or_entrez,
                #universe = universe_entrez,
                #OrgDb = org.Mm.eg.db,
                #keyType = "ENTREZID",
                #ont = "BP",
                #pAdjustMethod = "BH",
                #pvalueCutoff = 0.2,
                #qvalueCutoff = 0.5)
#ego   # avec le code de eco nous n'avons rien trouver parceque les filtres effectués étaient trop strictes

ego_all <- enrichGO(
  gene = genes_or_entrez,
  OrgDb = org.Mm.eg.db,
  keyType = "ENTREZID",
  ont = "BP",
  pvalueCutoff = 1,
  qvalueCutoff = 1
)
ego_all
head(ego_all@result)

# Visualisation 
D <- dotplot(ego_all, showCategory = 20) + ggtitle("GO BP enrichment (KI vs WT, femelles)")
ggsave(filename = "/home/afall/r_docker/Analyses_SnRNA_10_2025/Sans_Balbc/Version_nautilus/Analyse_différentielle_types_cellulaires/Fibroblastes/Dotplot_enrich_femelle_Fibro_KIvsWT.png", plot = D, width = 12, height = 7, dpi = 300)

# Enrichment avec l'utilisation de la base de donnée KEGG
ekegg <- enrichKEGG(gene         = genes_or_entrez,
                    organism     = "mmu",
                    pvalueCutoff = 0.05)

ekegg
head(ekegg@result)
dotplot(ekegg, showCategory = 20) # showCategory nous permet d'indique le nbre de pathway que nous voulons mettre sur notre dotplot
D1 <- dotplot(ekegg, showCategory = 20) + ggtitle(" KEGG enrichment (KI vs WT, femelles)")
ggsave(filename = "/home/afall/r_docker/Analyses_SnRNA_10_2025/Sans_Balbc/Version_nautilus/Analyse_différentielle_types_cellulaires/Fibroblastes/Dotplot_enrich_KEGG_femelle_Fibro_KIvsWT.png", plot = D1, width = 12, height = 7, dpi = 300)

# Enrichment avec l'utilisation de la base de donnée KEGG
#BiocManager::install("ReactomePA")
library(ReactomePA)
ereact <- enrichPathway(gene = genes_or_entrez, organism="mouse", pvalueCutoff = 0.05, qvalueCutoff = 0.1)
ereact
dotplot(ereact, showCategory = 10)
barplot(ereact, showCategory=10)# 5 ici parce qu'il y a eu que 5 enrichissements
D2 <- dotplot(ereact, showCategory = 4) + ggtitle(" REACTOME enrichment (KI vs WT, femelles)")
ggsave(filename = "/home/afall/r_docker/Analyses_SnRNA_10_2025/Sans_Balbc/Version_nautilus/Analyse_différentielle_types_cellulaires/Fibroblastes/Dotplot_enrich_REACTOME_femelle_Fibro_KIvsWT.png", plot = D2, width = 12, height = 7, dpi = 300)
B <- barplot(ereact, showCategory=5) + ggtitle(" REACTOME enrichment (KI vs WT, femelles)")
ggsave(filename = "/home/afall/r_docker/Analyses_SnRNA_10_2025/Sans_Balbc/Version_nautilus/Analyse_différentielle_types_cellulaires/Fibroblastes/Barplot_enrich_REACTOME_femelle_Fibro_KIvsWT.png", plot = B, width = 12, height = 7, dpi = 300)

# Exemple GSEA en utilisant msigdbr C2
m_df <- msigdbr(species = "Mus musculus", category = "C2")
m_df
pathways <- split(m_df$gene_symbol, m_df$gs_name)
pathways
ranks <- markers_femelle_KI_vs_WT$avg_log2FC
ranks
names(ranks) <- rownames(markers_femelle_KI_vs_WT)
ranks <- sort(ranks, decreasing = TRUE)
# run fgsea
fg <- fgsea(pathways = pathways, stats = ranks, nperm = 10000)
head(fg[order(padj), ])
# Visualisation
top_fg <- fg[order(fg$padj), ][1:20, ]  # top 20: les 20 pathways les plus enrichies
top_fg
B1 <- ggplot(top_fg, aes(x = reorder(pathway, NES), y = NES, fill = padj)) +
  geom_col() +
  coord_flip() +
  scale_fill_gradient(low = "red", high = "blue", name = "padj") +
  labs(title = "Top 20 pathways enrichis (GSEA - fgsea)",
       x = "Pathway", y = "Normalized Enrichment Score (NES)") +
  theme_classic()
ggsave(filename = "/home/afall/r_docker/Analyses_SnRNA_10_2025/Sans_Balbc/Version_nautilus/Analyse_différentielle_types_cellulaires/Fibroblastes/Barplot_enrich_GSEA_femelle_Fibro_KIvsWT.png", plot = B1, width = 12, height = 7, dpi = 300)

```

##### Analyse des grands types cellulaires (Volcano plots): pour les males 

```{r}
## Analyse avec les males non castrés 
table(data.integrated2$orig.ident)
# Extraction des échantillons males
data_male <- subset(data.integrated2, subset = orig.ident %in% c("B6_M_WT", "B6_M_KI"))
data_male
table(data_male$orig.ident)
# Pour les CML
# Extraction des types cellulaires présentent dans data.integrated2
table(Idents(data.integrated2))
data.integrated2$celltype <- Idents(data.integrated2)
table(data.integrated2$celltype)
celltype_of_interest <- "CML"
data_CML <- subset(data_male, subset = celltype == celltype_of_interest)
data_CML
# Extraction de DEG exprimés entre KI et WT (chez les mâles)
table(data.integrated2$genotype)
Idents(data_CML) <- "genotype"  
levels(Idents(data_CML))
markers_male_KI_vs_WT <- FindMarkers(
  data_CML,
  ident.1 = "KI",
  ident.2 = "WT",
  logfc.threshold = 0.25,
  min.pct = 0.1
)
markers_male_KI_vs_WT
head(markers_male_KI_vs_WT)
write.xlsx(markers_male_KI_vs_WT,
             "/home/afall/r_docker/Analyses_SnRNA_10_2025/Sans_Balbc/Version_nautilus/Analyse_différentielle_types_cellulaires/Mâles/CML/DEG_CML_KI_vs_WT_MALE.xlsx",
             rowNames = TRUE)
library(ggrepel)

markers_male_KI_vs_WT$gene <- rownames(markers_male_KI_vs_WT)

# Création colonne "signification" selon les seuils
markers_male_KI_vs_WT$signification <- "NS"
markers_male_KI_vs_WT$signification[markers_male_KI_vs_WT$p_val_adj < 0.05 &
                                   markers_male_KI_vs_WT$avg_log2FC > 0.25] <- "Up in KI"
markers_male_KI_vs_WT$signification[markers_male_KI_vs_WT$p_val_adj < 0.05 &
                                   markers_male_KI_vs_WT$avg_log2FC < -0.25] <- "Up in WT"
# Sélectionner les gènes à annoter (les 20 plus différentiels)
genes_to_label <- subset(markers_male_KI_vs_WT, p_val_adj < 0.05 & abs(avg_log2FC) > 0.5)
genes_to_label <- genes_to_label[order(abs(genes_to_label$avg_log2FC), decreasing = TRUE), ][1:20, ]
genes_to_label
# Tous les points = markers_femelle_KI_vs_WT
 volcano <- ggplot(markers_male_KI_vs_WT, aes(x = avg_log2FC, y = -log10(p_val_adj), color = signification)) +
  geom_point(alpha = 0.7, size = 1.5) +
  
  # Annotations = seulement diff_genes
 geom_text_repel(data = genes_to_label, aes(label = gene), size = 3, max.overlaps = 20) +
  
  scale_color_manual(values = c("Up in KI" = "red", "Up in WT" = "blue", "NS" = "grey70")) +
  geom_vline(xintercept = c(-0.25, 0.25), linetype = "dashed") +
  geom_hline(yintercept = -log10(0.05), linetype = "dashed") +
  labs(title = "Volcano plot: KI vs WT (Male CML)",
       x = "log2 Fold Change",
       y = "-log10(p_adj)") +
  theme_classic(base_size = 14)
volcano
ggsave(filename = "/home/afall/r_docker/Analyses_SnRNA_10_2025/Sans_Balbc/Version_nautilus/Analyse_différentielle_types_cellulaires/Mâles/CML/Volcano_male_CML_KIvsWT.png", plot = volcano, width = 12, height = 7, dpi = 300)

```

###### Analyse des grands types cellulaires (pathways)
# POur les CML
```{r}
### PATHWAY
# Récupérer la liste de gènes différentiellements exprimés 
sig <- subset(markers_male_KI_vs_WT, p_val_adj < 0.05 & abs(avg_log2FC) > 0.5)
genes_sym <- rownames(sig) # récupération du symbol des gènes 
# Conversion des identifiants d'entrée ( ici nous transformons les gènes en indentifiants d'entrée c'est à dire des chiffres)
conv <- bitr(rownames(markers_male_KI_vs_WT), fromType="SYMBOL", toType="ENTREZID", OrgDb="org.Mm.eg.db")
genes_or_entrez <- conv$ENTREZID[conv$SYMBOL %in% genes_sym]
genes_or_entrez
universe_entrez <- conv$ENTREZID
universe_entrez
conv
# Enrichment avec l'utilisation de la base de donnée GO
#ego <- enrichGO(gene = genes_or_entrez,
                #universe = universe_entrez,
                #OrgDb = org.Mm.eg.db,
                #keyType = "ENTREZID",
                #ont = "BP",
                #pAdjustMethod = "BH",
                #pvalueCutoff = 0.2,
                #qvalueCutoff = 0.5)
#ego   # avec le code de eco nous n'avons rien trouver parceque les filtres effectués étaient trop strictes

ego_all <- enrichGO(
  gene = genes_or_entrez,
  OrgDb = org.Mm.eg.db,
  keyType = "ENTREZID",
  ont = "BP",
  pvalueCutoff = 0.05,
  qvalueCutoff = 0.05
)
ego_all
head(ego_all@result)

# Visualisation 
D <- dotplot(ego_all, showCategory = 20) + ggtitle("GO BP enrichment (KI vs WT, males)")
ggsave(filename = "/home/afall/r_docker/Analyses_SnRNA_10_2025/Sans_Balbc/Version_nautilus/Analyse_différentielle_types_cellulaires/Demandes_17_11_2025/CML_males/Dotplot_enrich_MALE_CML_KIvsWT.png", plot = D, width = 12, height = 7, dpi = 300)

# Enrichment avec l'utilisation de la base de donnée KEGG
ekegg <- enrichKEGG(gene         = genes_or_entrez,
                    organism     = "mmu",
                    pvalueCutoff = 0.05)

ekegg
head(ekegg@result)
dotplot(ekegg, showCategory = 22) # showCategory nous permet d'indique le nbre de pathway que nous voulons mettre sur notre dotplot
D1 <- dotplot(ekegg, showCategory = 22) + ggtitle(" KEGG enrichment (KI vs WT, males)")
ggsave(filename = "/home/afall/r_docker/Analyses_SnRNA_10_2025/Sans_Balbc/Version_nautilus/Analyse_différentielle_types_cellulaires/Demandes_17_11_2025/CML_males/Dotplot_enrich_KEGG_MALE_CML_KIvsWT.png", plot = D1, width = 12, height = 7, dpi = 300)

# Enrichment avec l'utilisation de la base de donnée KEGG
#BiocManager::install("ReactomePA")
library(ReactomePA)
ereact <- enrichPathway(gene = genes_or_entrez, organism="mouse", pvalueCutoff = 0.05, qvalueCutoff = 0.05)
ereact
dotplot(ereact, showCategory = 2)
barplot(ereact, showCategory=2) # 5 ici parce qu'il y a eu que 5 enrichissements
D2 <- dotplot(ereact, showCategory = 2) + ggtitle(" REACTOME enrichment (KI vs WT, males)")
ggsave(filename = "/home/afall/r_docker/Analyses_SnRNA_10_2025/Sans_Balbc/Version_nautilus/Analyse_différentielle_types_cellulaires/Demandes_17_11_2025/CML_males/Dotplot_enrich_REACTOME_MALE_CML_KIvsWT.png", plot = D2, width = 12, height = 7, dpi = 300)
B <- barplot(ereact, showCategory=2) + ggtitle(" REACTOME enrichment (KI vs WT, males)")
ggsave(filename = "/home/afall/r_docker/Analyses_SnRNA_10_2025/Sans_Balbc/Version_nautilus/Analyse_différentielle_types_cellulaires/Demandes_17_11_2025/CML_males/Barplot_enrich_REACTOME_MALE_CML_KIvsWT.png", plot = B, width = 12, height = 7, dpi = 300)

# Exemple GSEA en utilisant msigdbr C2
m_df <- msigdbr(species = "Mus musculus", category = "C2")
m_df
pathways <- split(m_df$gene_symbol, m_df$gs_name)
pathways
ranks <- markers_male_KI_vs_WT$avg_log2FC
ranks
names(ranks) <- rownames(markers_male_KI_vs_WT)
ranks <- sort(ranks, decreasing = TRUE)
# run fgsea
fg <- fgsea(pathways = pathways, stats = ranks, nperm = 10000)
head(fg[order(padj), ])
# Visualisation
top_fg <- fg[order(fg$padj), ][1:20, ]  # top 20: les 20 pathways les plus enrichies
top_fg
B1 <- ggplot(top_fg, aes(x = reorder(pathway, NES), y = NES, fill = padj)) +
  geom_col() +
  coord_flip() +
  scale_fill_gradient(low = "red", high = "blue", name = "padj") +
  labs(title = "Top 20 pathways enrichis (GSEA - fgsea)",
       x = "Pathway", y = "Normalized Enrichment Score (NES)") +
  theme_classic()
ggsave(filename = "/home/afall/r_docker/Analyses_SnRNA_10_2025/Sans_Balbc/Version_nautilus/Analyse_différentielle_types_cellulaires/Demandes_17_11_2025/CML_males/Barplot_enrich_GSEA_MALE_CML_KIvsWT.png", plot = B1, width = 12, height = 7, dpi = 300)

# plotEnrichment(pathways[["JECHLINGER_EPITHELIAL_TO_MESENCHYMAL_TRANSITION_DN"]], ranks) # Cela trace la courbe de GSEA : comment les gènes d’un pathway sont distribués parmi les plus up ou down-régulés.
```


##### Réclustering du cluster des CML
```{r}
data_CML <- FindNeighbors(data_CML, dims = 1:30)
data_CML
# résolution à 0.5
data_CML <- FindClusters(data_CML, resolution = 0.5)
head(Idents(data_CML), 5)
# Les Umaps
plotCML<- DimPlot(data_CML, reduction="umap", label=TRUE, pt.size=0.5)
plotCML
ggsave(filename = "/home/afall/r_docker/Analyses_SnRNA_10_2025/Sans_Balbc/Version_nautilus/Analyse_différentielle_types_cellulaires/Demandes_du_03_11_2025/Umap_CML_res_05.jpg", plot = plotCML, height = 7, width = 7, dpi = 100)

# extraction des marqueurs
find_all_markers <- function(data_CML) {
  clusters <- levels(Idents(data_CML))
  all_markers <- data.frame()
  for (cluster in clusters) {
    cat("Traitement du cluster", cluster, "\n")
    markers <- FindMarkers(data_CML, ident.1 = cluster, min.pct = 0.25)
    markers_df <- as.data.frame(markers)
    markers_df <- rownames_to_column(markers_df, var = "gene")
    top_genes <- markers_df %>%
      arrange(desc(avg_log2FC)) %>%
      head(50)
    cluster_genes <- top_genes$gene
    if (ncol(all_markers) == 0) {
      all_markers <- data.frame(cluster_genes)
      colnames(all_markers) <- paste("Cluster", cluster)
    } else {
      all_markers <- cbind(all_markers, cluster_genes)
      colnames(all_markers)[ncol(all_markers)] <- paste("Cluster", cluster)
    }
    
  }
  write.xlsx(all_markers,
             "/home/afall/r_docker/Analyses_SnRNA_10_2025/Sans_Balbc/Version_nautilus/Analyse_différentielle_types_cellulaires/Demandes_du_03_11_2025/Genes_marqueurs_CML_res05.xlsx",
             row.names = FALSE)
  
  return(all_markers)
}

# Appliquer la fonction
all_markers_list <- find_all_markers(data_CML)
all_markers_list

# Umap par condition présent clez les CML
data_CML_male <- subset(data_CML, subset = orig.ident %in% c("B6_M_WT", "B6_M_KI"))
data_CML_male 
D<- DimPlot(data_CML_male, reduction = "umap", group.by = "orig.ident")
ggsave(filename = "/home/afall/r_docker/Analyses_SnRNA_10_2025/Sans_Balbc/Version_nautilus/Analyse_différentielle_types_cellulaires/Demandes_du_03_11_2025/Umap_CML_res_005.jpg", plot = D, height = 7, width = 7, dpi = 100)

# Sélectionner les cellules WT mâles
Idents(data_CML_male) <- data_CML_male$orig.ident  # définir l'identité
# plot des Echantillons males wt et mutés
plotWT<- DimPlot(data_CML, reduction = "umap", 
        cells.highlight = list(
          WhichCells(data_CML, expression = orig.ident == "B6_M_KI")
        ), 
        cols.highlight = c("green"), 
        cols = "gray")
plotWT
ggsave(filename = "/home/afall/r_docker/Analyses_SnRNA_10_2025/Sans_Balbc/Version_nautilus/Analyse_différentielle_types_cellulaires/Demandes_du_03_11_2025/UMAP_CML_échantillons_Males_KI_SBalbc.jpg", plot = plotWT, height = 7, width = 7, dpi = 100)

plotKI<- DimPlot(data_CML, reduction = "umap", 
        cells.highlight = list(
          WhichCells(data_CML, expression = orig.ident == "B6_M_WT")
        ), 
        cols.highlight = c("yellow"), 
        cols = "gray")
ggsave(filename = "/home/afall/r_docker/Analyses_SnRNA_10_2025/Sans_Balbc/Version_nautilus/Analyse_différentielle_types_cellulaires/Demandes_du_03_11_2025/UMAP_CML_échantillons_Males_WT_SBalbc.jpg", plot = plotKI, height = 7, width = 7, dpi = 100)

colnames(data_CML@meta.data)
T5 <- table(data_CML@meta.data$seurat_clusters,
            data_CML@meta.data$orig.ident)
T5
df5 <- as.data.frame.matrix(T5)  
df5 <- tibble::rownames_to_column(df5, var = "Cluster")
df5
library(openxlsx)

write.xlsx(df5,
  file = "/home/afall/r_docker/Analyses_SnRNA_10_2025/Sans_Balbc/Version_nautilus/Analyse_différentielle_types_cellulaires/Demandes_du_03_11_2025/Noyaux_par_cluster_et_par_condition_CML_res05.xlsx",
  rowNames = FALSE
)
T6 <- table(data_CML_male@meta.data$seurat_clusters,
            data_CML_male@meta.data$orig.ident)
T6
df6 <- as.data.frame.matrix(T6)  
df6 <- tibble::rownames_to_column(df6, var = "Cluster")
df6

write.xlsx(df6,
  file = "/home/afall/r_docker/Analyses_SnRNA_10_2025/Sans_Balbc/Version_nautilus/Analyse_différentielle_types_cellulaires/Demandes_du_03_11_2025/Noyaux_par_cluster_KIvsWT_CML_res05.xlsx",
  rowNames = FALSE)

```

# Changement de résolution 

```{r}
# résolution à 0.05

data_CML <- FindNeighbors(data_CML, dims = 1:30)
data_CML <- FindClusters(data_CML, resolution = 0.05)
head(Idents(data_CML), 5)
# Les Umaps
plotCML1<- DimPlot(data_CML, reduction="umap", label=TRUE, pt.size=0.5)
plotCML1
ggsave(filename = "/home/afall/r_docker/Analyses_SnRNA_10_2025/Sans_Balbc/Version_nautilus/Analyse_différentielle_types_cellulaires/Demandes_du_03_11_2025/Umap_CML_res_005.jpg", plot = plotCML1, height = 7, width = 7, dpi = 100)

colnames(data_CML@meta.data)
T7 <- table(data_CML@meta.data$seurat_clusters,
            data_CML@meta.data$orig.ident)
T7
df7 <- as.data.frame.matrix(T7)  
df7 <- tibble::rownames_to_column(df7, var = "Cluster")
df7

write.xlsx(df7,
  file = "/home/afall/r_docker/Analyses_SnRNA_10_2025/Sans_Balbc/Version_nautilus/Analyse_différentielle_types_cellulaires/Demandes_du_03_11_2025/Noyaux_par_cluster_et_par_condition_CML_res005.xlsx",
  rowNames = FALSE
)

#cells_CML <- colnames(data_CML)
data_CML@reductions$umap <- data.integrated2@reductions$umap
data_CML@reductions$umap
# tableau global avec clusters CML
umap_global <- data.frame(Embeddings(data.integrated2, "umap"))
umap_global
umap_global$highlight <- ifelse(rownames(umap_global) %in% colnames(data_CML), "CML", "Other")

# Ajouter cluster info pour les CML uniquement
umap_global$cluster_CML <- NA
umap_global[colnames(data_CML), "cluster_CML"] <- as.character(Idents(data_CML))

library(ggplot2)
library(viridis)

ggplot(umap_global, aes(umap_1, umap_2)) +
  geom_point(data = subset(umap_global, highlight == "Other"),
             color = "grey90", size = 0.5, alpha = 0.5) +
  geom_point(data = subset(umap_global, highlight == "CML"),
             aes(color = cluster_CML), size = 1.2, alpha = 0.9) +
  scale_color_viridis_d(option = "plasma", na.value = "grey90") +
  theme_minimal() +
  theme(axis.text = element_blank(),
        axis.title = element_blank(),
        panel.grid = element_blank(),
        legend.position = "right") +
  ggtitle("Clusters CML sur fond UMAP global")
ggsave("/home/afall/r_docker/Analyses_SnRNA_10_2025/Sans_Balbc/Version_nautilus/Analyse_différentielle_types_cellulaires/Demandes_du_30_10_2025/UMAP_CML_res005_sur_fond_global.png", width = 7, height = 6, dpi = 300)
### Nbre de noyau par cluster des CML et par condition expérimentale

colnames(data_CML@meta.data)
T4 <- table(data_CML@meta.data$seurat_clusters,
            data_CML@meta.data$orig.ident)
T4
df4 <- as.data.frame.matrix(T4)  
df4 <- tibble::rownames_to_column(df4, var = "Cluster")
df4
library(openxlsx)

write.xlsx(df4,
  file = "/home/afall/r_docker/Analyses_SnRNA_10_2025/Sans_Balbc/Version_nautilus/Analyse_différentielle_types_cellulaires/Demandes_du_30_10_2025/Noyaux_par_cluster_et_par_condition_CML_res005.xlsx",
  rowNames = FALSE
)
Embeddings(data.integrated2, "umap")
umap_df <- data.frame(Embeddings(data.integrated2, "umap"))
head(umap_df)
umap_df$celltype <- data.integrated2$celltype
umap_df$seurat_clusters <- data.integrated2$seurat_clusters
cells_CML <- colnames(data_CML)
umap_df$CML_flag <- ifelse(rownames(umap_df) %in% cells_CML, "CML", "Other")
library(ggplot2)

ggplot(umap_df, aes(umap_1, umap_2)) +
  geom_point(data = subset(umap_df, CML_flag == "Other"),
             color = "grey90", size = 0.5, alpha = 0.5) +
  geom_point(data = subset(umap_df, CML_flag == "CML"),
             aes(color = seurat_clusters), size = 1.2, alpha = 0.9) +
  scale_color_viridis_d(option = "plasma") +
  theme_minimal() +
  theme(axis.text = element_blank(),
        axis.title = element_blank(),
        panel.grid = element_blank()) +
  ggtitle("Sous-ensemble CML sur fond UMAP global")


# extraction des marqueurs
find_all_markers <- function(data_CML) {
  clusters <- levels(Idents(data_CML))
  all_markers <- data.frame()
  for (cluster in clusters) {
    cat("Traitement du cluster", cluster, "\n")
    markers <- FindMarkers(data_CML, ident.1 = cluster, min.pct = 0.25)
    markers_df <- as.data.frame(markers)
    markers_df <- rownames_to_column(markers_df, var = "gene")
    top_genes <- markers_df %>%
      arrange(desc(avg_log2FC)) %>%
      head(50)
    cluster_genes <- top_genes$gene
    if (ncol(all_markers) == 0) {
      all_markers <- data.frame(cluster_genes)
      colnames(all_markers) <- paste("Cluster", cluster)
    } else {
      all_markers <- cbind(all_markers, cluster_genes)
      colnames(all_markers)[ncol(all_markers)] <- paste("Cluster", cluster)
    }
    
  }
  write.xlsx(all_markers,
             "/home/afall/r_docker/Analyses_SnRNA_10_2025/Sans_Balbc/Version_nautilus/Analyse_différentielle_types_cellulaires/Demandes_du_03_11_2025/Genes_marqueurs_CML_res005.xlsx",
             row.names = FALSE)
  
  return(all_markers)
}

# Appliquer la fonction
all_markers_list <- find_all_markers(data_CML)
all_markers_list

```


# Pour les Adipocytes bruns 
```{r}
data_male
table(data_male$orig.ident)
# Pour les adipocytes bruns
# Extraction des types cellulaires présentent dans data.integrated2
table(Idents(data.integrated2))
data.integrated2$celltype <- Idents(data.integrated2)
table(data.integrated2$celltype)
celltype_of_interest <- "Adipocytes bruns"
data_Adipo <- subset(data.integrated2, subset = celltype == celltype_of_interest)
data_Adipo
# Extraction de DEG exprimés entre KI et WT (chez les mâles)
table(data.integrated2$genotype)
Idents(data_Adipo) <- "genotype"  
levels(Idents(data_Adipo))
markers_male_KI_vs_WT <- FindMarkers(
  data_Adipo,
  ident.1 = "KI",
  ident.2 = "WT",
  logfc.threshold = 0.25,
  min.pct = 0.1
)
head(markers_male_KI_vs_WT)
write.xlsx(markers_male_KI_vs_WT,
             "/home/afall/r_docker/Analyses_SnRNA_10_2025/Sans_Balbc/Version_nautilus/Analyse_différentielle_types_cellulaires/Adipocytes/DEG_Adipo_KI_vs_WT_MALE.xlsx",
             rowNames = TRUE)

top_genes <- rownames(markers_male_KI_vs_WT[order(markers_male_KI_vs_WT$avg_log2FC, decreasing = TRUE), ])[1:20]
top_genes
write.csv(top_genes,
          file = "/home/afall/r_docker/Analyses_SnRNA_10_2025/Sans_Balbc/Version_nautilus/Analyse_différentielle_types_cellulaires/Adipocytes/top20_gènes_surexprimés.csv",
          row.names = FALSE)
H <- DoHeatmap(data_Adipo, features = top_genes) + NoLegend()
ggsave(filename = "/home/afall/r_docker/Analyses_SnRNA_10_2025/Sans_Balbc/Version_nautilus/Analyse_différentielle_types_cellulaires/Adipocytes/Heatmap_MALE_Adipo_KIvsWT.png", plot = H, width = 12, height = 7, dpi = 300)

library(ggrepel)

diff_genes <- subset(markers_male_KI_vs_WT, p_val_adj < 0.05 & abs(avg_log2FC) > 0.5)
diff_genes
diff_genes <- diff_genes[order(abs(diff_genes$avg_log2FC), decreasing = TRUE), ][1:10, ]
diff_genes
diff_genes$gene <- rownames(diff_genes)

markers_male_KI_vs_WT$gene <- rownames(markers_male_KI_vs_WT)

# Création colonne "signification" selon les seuils
markers_male_KI_vs_WT$signification <- "NS"
markers_male_KI_vs_WT$signification[markers_male_KI_vs_WT$p_val_adj < 0.05 &
                                   markers_male_KI_vs_WT$avg_log2FC > 0.25] <- "Up in KI"
markers_male_KI_vs_WT$signification[markers_male_KI_vs_WT$p_val_adj < 0.05 &
                                   markers_male_KI_vs_WT$avg_log2FC < -0.25] <- "Up in WT"
diff_genes$signification <- markers_male_KI_vs_WT$signification[rownames(diff_genes)]
# Tous les points = markers_male_KI_vs_WT
 volcano <- ggplot(markers_male_KI_vs_WT, aes(x = avg_log2FC, y = -log10(p_val_adj), color = signification)) +
  geom_point(alpha = 0.7, size = 1.5) +
  
  # Annotations = seulement diff_genes
 geom_text_repel(data = diff_genes, aes(label = gene), size = 3, max.overlaps = 15) +
  
  scale_color_manual(values = c("Up in KI" = "red", "Up in WT" = "blue", "NS" = "grey70")) +
  theme_classic(base_size = 14) +
  geom_vline(xintercept = c(-0.25, 0.25), linetype = "dashed") +
  geom_hline(yintercept = -log10(0.05), linetype = "dashed") +
  labs(title = "Volcano plot: KI vs WT", x = "log2 Fold Change", y = "-log10(p_adj)")
ggsave(filename = "/home/afall/r_docker/Analyses_SnRNA_10_2025/Sans_Balbc/Version_nautilus/Analyse_différentielle_types_cellulaires/Adipocytes/Volcano_MALE_Adipo_KIvsWT.png", plot = volcano, width = 12, height = 7, dpi = 300)

```

###### Analyse des grands types cellulaires (pathways)
```{r}
### PATHWAY
library(ggplot2)
#if (!require("BiocManager", quietly = TRUE))
    #install.packages("BiocManager")

#BiocManager::install("clusterProfiler")
library(clusterProfiler)

#BiocManager::install("org.Mm.eg.db")
library(org.Mm.eg.db)
library(enrichplot)
library(msigdbr)
library(fgsea)


# Récupérer la liste de gènes différentiellements exprimés 
sig <- subset(markers_male_KI_vs_WT, p_val_adj < 0.05 & abs(avg_log2FC) > 0.5)
genes_sym <- rownames(sig) # récupération du symbol des gènes 
# Conversion des identifiants d'entrée ( ici nous transformons les gènes en indentifiants d'entrée c'est à dire des chiffres)
conv <- bitr(rownames(markers_male_KI_vs_WT), fromType="SYMBOL", toType="ENTREZID", OrgDb="org.Mm.eg.db")
genes_or_entrez <- conv$ENTREZID[conv$SYMBOL %in% genes_sym]
universe_entrez <- conv$ENTREZID

# Enrichment avec l'utilisation de la base de donnée GO
#ego <- enrichGO(gene = genes_or_entrez,
                #universe = universe_entrez,
                #OrgDb = org.Mm.eg.db,
                #keyType = "ENTREZID",
                #ont = "BP",
                #pAdjustMethod = "BH",
                #pvalueCutoff = 0.2,
                #qvalueCutoff = 0.5)
#ego   # avec le code de eco nous n'avons rien trouver parceque les filtres effectués étaient trop strictes

ego_all <- enrichGO(
  gene = genes_or_entrez,
  OrgDb = org.Mm.eg.db,
  keyType = "ENTREZID",
  ont = "BP",
  pvalueCutoff = 1,
  qvalueCutoff = 1
)
ego_all
head(ego_all@result)

# Visualisation 
D <- dotplot(ego_all, showCategory = 20) + ggtitle("GO BP enrichment (KI vs WT, males)")
ggsave(filename = "/home/afall/r_docker/Analyses_SnRNA_10_2025/Sans_Balbc/Version_nautilus/Analyse_différentielle_types_cellulaires/Adipocytes/Dotplot_enrich_MALE_Adipo_KIvsWT.png", plot = D, width = 12, height = 7, dpi = 300)

# Enrichment avec l'utilisation de la base de donnée KEGG
ekegg <- enrichKEGG(gene         = genes_or_entrez,
                    organism     = "mmu",
                    pvalueCutoff = 0.05)

ekegg
head(ekegg@result)
dotplot(ekegg, showCategory = 20) # showCategory nous permet d'indique le nbre de pathway que nous voulons mettre sur notre dotplot
D1 <- dotplot(ekegg, showCategory = 20) + ggtitle(" KEGG enrichment (KI vs WT, males)")
ggsave(filename = "/home/afall/r_docker/Analyses_SnRNA_10_2025/Sans_Balbc/Version_nautilus/Analyse_différentielle_types_cellulaires/Adipocytes/Dotplot_enrich_KEGG_MALE_Adipo_KIvsWT.png", plot = D1, width = 12, height = 7, dpi = 300)

# Enrichment avec l'utilisation de la base de donnée KEGG
#BiocManager::install("ReactomePA")
library(ReactomePA)
ereact <- enrichPathway(gene = genes_or_entrez, organism="mouse", pvalueCutoff = 0.05, qvalueCutoff = 0.1)
ereact
dotplot(ereact, showCategory = 5)
barplot(ereact, showCategory=5) # 5 ici parce qu'il y a eu que 5 enrichissements
D2 <- dotplot(ereact, showCategory = 5) + ggtitle(" REACTOME enrichment (KI vs WT, males)")
ggsave(filename = "/home/afall/r_docker/Analyses_SnRNA_10_2025/Sans_Balbc/Version_nautilus/Analyse_différentielle_types_cellulaires/Adipocytes/Dotplot_enrich_REACTOME_MALE_Adipo_KIvsWT.png", plot = D2, width = 12, height = 7, dpi = 300)
B <- barplot(ereact, showCategory=5) + ggtitle(" REACTOME enrichment (KI vs WT, males)")
ggsave(filename = "/home/afall/r_docker/Analyses_SnRNA_10_2025/Sans_Balbc/Version_nautilus/Analyse_différentielle_types_cellulaires/Adipocytes/Barplot_enrich_REACTOME_MALE_Adipo_KIvsWT.png", plot = B, width = 12, height = 7, dpi = 300)

# Exemple GSEA en utilisant msigdbr C2
m_df <- msigdbr(species = "Mus musculus", category = "C2")
m_df
pathways <- split(m_df$gene_symbol, m_df$gs_name)
pathways
ranks <- markers_male_KI_vs_WT$avg_log2FC
ranks
names(ranks) <- rownames(markers_male_KI_vs_WT)
ranks <- sort(ranks, decreasing = TRUE)
# run fgsea
fg <- fgsea(pathways = pathways, stats = ranks, nperm = 10000)
head(fg[order(padj), ])
# Visualisation
top_fg <- fg[order(fg$padj), ][1:20, ]  # top 20: les 20 pathways les plus enrichies
top_fg
B1 <- ggplot(top_fg, aes(x = reorder(pathway, NES), y = NES, fill = padj)) +
  geom_col() +
  coord_flip() +
  scale_fill_gradient(low = "red", high = "blue", name = "padj") +
  labs(title = "Top 20 pathways enrichis (GSEA - fgsea)",
       x = "Pathway", y = "Normalized Enrichment Score (NES)") +
  theme_classic()
ggsave(filename = "/home/afall/r_docker/Analyses_SnRNA_10_2025/Sans_Balbc/Version_nautilus/Analyse_différentielle_types_cellulaires/Adipocytes/Barplot_enrich_GSEA_MALE_Adipo_KIvsWT.png", plot = B1, width = 12, height = 7, dpi = 300)

# plotEnrichment(pathways[["JECHLINGER_EPITHELIAL_TO_MESENCHYMAL_TRANSITION_DN"]], ranks) # Cela trace la courbe de GSEA : comment les gènes d’un pathway sont distribués parmi les plus up ou down-régulés.
```

# Analyse pour les males castrés

```{r}
table(data.integrated2$orig.ident)
table(Idents(data.integrated2))
# Extraction des échantillons males castrés
data_malecas <- subset(data.integrated2, subset = orig.ident %in% c("B6_M_Ox_WT", "B6_M_Ox_KI"))
data_malecas
table(data_malecas$orig.ident)
data.integrated2$celltype <- Idents(data.integrated2)
table(data.integrated2$celltype)
celltype_of_interest <- "CML"
data_CML_mcas <- subset(data_malecas, subset = celltype == celltype_of_interest)
data_CML_mcas
# Extraction de DEG exprimés entre KI et WT (chez les mâles castrés)
table(data.integrated2$genotype)
Idents(data_CML_mcas) <- "genotype"  
levels(Idents(data_CML_mcas))
markers_malecas_KI_vs_WT <- FindMarkers(
  data_CML_mcas,
  ident.1 = "KI",
  ident.2 = "WT",
  logfc.threshold = 0.25,
  min.pct = 0.1
)
head(markers_malecas_KI_vs_WT)
write.xlsx(markers_malecas_KI_vs_WT,
             "/home/afall/r_docker/Analyses_SnRNA_10_2025/Sans_Balbc/Version_nautilus/Analyse_différentielle_types_cellulaires/Demandes_17_11_2025/CML_males_castrés/DEG_CML_KI_vs_WT_MALEcas.xlsx",
             rowNames = TRUE)

library(ggrepel)

markers_malecas_KI_vs_WT$gene <- rownames(markers_malecas_KI_vs_WT)

# Création colonne "signification" selon les seuils
markers_malecas_KI_vs_WT$signification <- "NS"
markers_malecas_KI_vs_WT$signification[markers_malecas_KI_vs_WT$p_val_adj < 0.05 &
                                   markers_malecas_KI_vs_WT$avg_log2FC > 0.25] <- "Up in KI"
markers_malecas_KI_vs_WT$signification[markers_malecas_KI_vs_WT$p_val_adj < 0.05 &
                                   markers_malecas_KI_vs_WT$avg_log2FC < -0.25] <- "Up in WT"
# Sélectionner les gènes à annoter (les 20 plus différentiels)
genes_to_label <- subset(markers_malecas_KI_vs_WT, p_val_adj < 0.05 & abs(avg_log2FC) > 0.5)
genes_to_label <- genes_to_label[order(abs(genes_to_label$avg_log2FC), decreasing = TRUE), ][1:20, ]
genes_to_label
# Tous les points = markers_femelle_KI_vs_WT
 volcano <- ggplot(markers_malecas_KI_vs_WT, aes(x = avg_log2FC, y = -log10(p_val_adj), color = signification)) +
  geom_point(alpha = 0.7, size = 1.5) +
  
  # Annotations = seulement diff_genes
 geom_text_repel(data = genes_to_label, aes(label = gene), size = 3, max.overlaps = 20) +
  
  scale_color_manual(values = c("Up in KI" = "red", "Up in WT" = "blue", "NS" = "grey70")) +
  geom_vline(xintercept = c(-0.25, 0.25), linetype = "dashed") +
  geom_hline(yintercept = -log10(0.05), linetype = "dashed") +
  labs(title = "Volcano plot: KI vs WT (Malecas CML)",
       x = "log2 Fold Change",
       y = "-log10(p_adj)") +
  theme_classic(base_size = 14)
volcano
ggsave(filename = "/home/afall/r_docker/Analyses_SnRNA_10_2025/Sans_Balbc/Version_nautilus/Analyse_différentielle_types_cellulaires/Demandes_17_11_2025/CML_males_castrés/Volcano_malecas_CML_KIvsWT.png", plot = volcano, width = 12, height = 7, dpi = 300)

```

###### Analyse des grands types cellulaires (pathways)
```{r}
### PATHWAY
library(ggplot2)
#if (!require("BiocManager", quietly = TRUE))
    #install.packages("BiocManager")

#BiocManager::install("clusterProfiler")
library(clusterProfiler)

#BiocManager::install("org.Mm.eg.db")
library(org.Mm.eg.db)
library(enrichplot)
library(msigdbr)
library(fgsea)

# Récupérer la liste de gènes différentiellements exprimés 
sig <- subset(markers_malecas_KI_vs_WT, p_val_adj < 0.05 & abs(avg_log2FC) > 0.5)
genes_sym <- rownames(sig) # récupération du symbol des gènes 
# Conversion des identifiants d'entrée ( ici nous transformons les gènes en indentifiants d'entrée c'est à dire des chiffres)
genes_sym
conv <- bitr(rownames(markers_malecas_KI_vs_WT), fromType="SYMBOL", toType="ENTREZID", OrgDb="org.Mm.eg.db")
genes_or_entrez <- conv$ENTREZID[conv$SYMBOL %in% genes_sym]
universe_entrez <- conv$ENTREZID
genes_or_entrez
conv

ego_all <- enrichGO(
  gene = genes_or_entrez,
  OrgDb = org.Mm.eg.db,
  keyType = "ENTREZID",
  ont = "BP",
  pvalueCutoff = 0.05,
  qvalueCutoff = 0.05
)
ego_all
head(ego_all@result)

# Visualisation 
D <- dotplot(ego_all, showCategory = 20) + ggtitle("GO BP enrichment (KI vs WT, malescas)")
ggsave(filename = "/home/afall/r_docker/Analyses_SnRNA_10_2025/Sans_Balbc/Version_nautilus/Analyse_différentielle_types_cellulaires/Demandes_17_11_2025/CML_males_castrés/Dotplot_enrich_MALEcas_CML_KIvsWT.png", plot = D, width = 12, height = 7, dpi = 300)

# Enrichment avec l'utilisation de la base de donnée KEGG
ekegg <- enrichKEGG(gene         = genes_or_entrez,
                    organism     = "mmu",
                    pvalueCutoff = 0.05)

ekegg
head(ekegg@result)
dotplot(ekegg, showCategory = 20) # showCategory nous permet d'indique le nbre de pathway que nous voulons mettre sur notre dotplot
D1 <- dotplot(ekegg, showCategory = 20) + ggtitle(" KEGG enrichment (KI vs WT, males castrés)")
ggsave(filename = "/home/afall/r_docker/Analyses_SnRNA_10_2025/Sans_Balbc/Version_nautilus/Analyse_différentielle_types_cellulaires/Demandes_17_11_2025/CML_males_castrés/Dotplot_enrich_KEGG_MALEcas_CML_KIvsWT.png", plot = D1, width = 12, height = 7, dpi = 300)

# Enrichment avec l'utilisation de la base de donnée KEGG
#BiocManager::install("ReactomePA")
library(ReactomePA)
ereact <- enrichPathway(gene = genes_or_entrez, organism="mouse", pvalueCutoff = 0.05, qvalueCutoff = 0.05)
ereact
dotplot(ereact, showCategory = 2)
barplot(ereact, showCategory=2) # 5 ici parce qu'il y a eu que 5 enrichissements
D2 <- dotplot(ereact, showCategory = 2) + ggtitle(" REACTOME enrichment (KI vs WT, males castrés)")
ggsave(filename = "/home/afall/r_docker/Analyses_SnRNA_10_2025/Sans_Balbc/Version_nautilus/Analyse_différentielle_types_cellulaires/Demandes_17_11_2025/CML_males_castrés/Dotplot_enrich_REACTOME_MALEcas_CML_KIvsWT.png", plot = D2, width = 12, height = 7, dpi = 300)
B <- barplot(ereact, showCategory=2) + ggtitle(" REACTOME enrichment (KI vs WT, males castrés)")
ggsave(filename = "/home/afall/r_docker/Analyses_SnRNA_10_2025/Sans_Balbc/Version_nautilus/Analyse_différentielle_types_cellulaires/Demandes_17_11_2025/CML_males_castrés/Barplot_enrich_REACTOME_MALEcas_CML_KIvsWT.png", plot = B, width = 12, height = 7, dpi = 300)

# Exemple GSEA en utilisant msigdbr C2
m_df <- msigdbr(species = "Mus musculus", category = "C2")
m_df
pathways <- split(m_df$gene_symbol, m_df$gs_name)
pathways
ranks <- markers_malecas_KI_vs_WT$avg_log2FC
ranks
names(ranks) <- rownames(markers_malecas_KI_vs_WT)
ranks <- sort(ranks, decreasing = TRUE)
# run fgsea
fg <- fgsea(pathways = pathways, stats = ranks, nperm = 10000)
head(fg[order(padj), ])
# Visualisation
top_fg <- fg[order(fg$padj), ][1:20, ]  # top 20: les 20 pathways les plus enrichies
top_fg
B1 <- ggplot(top_fg, aes(x = reorder(pathway, NES), y = NES, fill = padj)) +
  geom_col() +
  coord_flip() +
  scale_fill_gradient(low = "red", high = "blue", name = "padj") +
  labs(title = "Top 20 pathways enrichis (GSEA - fgsea)",
       x = "Pathway", y = "Normalized Enrichment Score (NES)") +
  theme_classic()
ggsave(filename = "/home/afall/r_docker/Analyses_SnRNA_10_2025/Sans_Balbc/Version_nautilus/Analyse_différentielle_types_cellulaires/Demandes_17_11_2025/CML_males_castrés/Barplot_enrich_GSEA_MALEcas_CML_KIvsWT.png", plot = B1, width = 12, height = 7, dpi = 300)

# plotEnrichment(pathways[["JECHLINGER_EPITHELIAL_TO_MESENCHYMAL_TRANSITION_DN"]], ranks) # Cela trace la courbe de GSEA : comment les gènes d’un pathway sont distribués parmi les plus up ou down-régulés.
```

# Pour les EC
```{r}
data_male
table(data_male$orig.ident)
table(Idents(data_male))
# Pour les adipocytes bruns
# Extraction des types cellulaires présentent dans data.integrated2
table(Idents(data.integrated2))
data.integrated2
data.integrated2$celltype <- Idents(data.integrated2)
table(data.integrated2$celltype)
celltype_of_interest <- "EC"
data_EC <- subset(data_male, subset = celltype == celltype_of_interest)
data_EC
# Extraction de DEG exprimés entre KI et WT (chez les mâles)
table(data.integrated2$genotype)
Idents(data_EC) <- "genotype"  
levels(Idents(data_EC))
markers_male_KI_vs_WT <- FindMarkers(
  data_EC,
  ident.1 = "KI",
  ident.2 = "WT",
  logfc.threshold = 0.25,
  min.pct = 0.1
)
head(markers_male_KI_vs_WT)
write.xlsx(markers_male_KI_vs_WT,
             "/home/afall/r-docker/Analyses_SnRNA_10_2025/Sans_Balbc/Version_nautilus/Analyses_SnRNA_01_2026/Demande_06_02_2026/DEG_EC_KI_vs_WT_MALE_dataintegrated2.xlsx",
             rowNames = TRUE)

library(ggrepel)

markers_male_KI_vs_WT$gene <- rownames(markers_male_KI_vs_WT)

# Création colonne "signification" selon les seuils
markers_male_KI_vs_WT$signification <- "NS"
markers_male_KI_vs_WT$signification[markers_male_KI_vs_WT$p_val_adj < 0.05 &
                                   markers_male_KI_vs_WT$avg_log2FC > 0.25] <- "Up in KI"
markers_male_KI_vs_WT$signification[markers_male_KI_vs_WT$p_val_adj < 0.05 &
                                   markers_male_KI_vs_WT$avg_log2FC < -0.25] <- "Up in WT"
# Sélectionner les gènes à annoter (les 20 plus différentiels)
genes_to_label <- subset(markers_male_KI_vs_WT, p_val_adj < 0.05 & abs(avg_log2FC) > 0.5)
genes_to_label <- genes_to_label[order(abs(genes_to_label$avg_log2FC), decreasing = TRUE), ][1:20, ]
genes_to_label
# Tous les points = markers_femelle_KI_vs_WT
 volcano <- ggplot(markers_male_KI_vs_WT, aes(x = avg_log2FC, y = -log10(p_val_adj), color = signification)) +
  geom_point(alpha = 0.7, size = 1.5) +
  
  # Annotations = seulement diff_genes
 geom_text_repel(data = genes_to_label, aes(label = gene), size = 3, max.overlaps = 20) +
  
  scale_color_manual(values = c("Up in KI" = "red", "Up in WT" = "blue", "NS" = "grey70")) +
  geom_vline(xintercept = c(-0.25, 0.25), linetype = "dashed") +
  geom_hline(yintercept = -log10(0.05), linetype = "dashed") +
  labs(title = "Volcano plot: KI vs WT (Male EC)",
       x = "log2 Fold Change",
       y = "-log10(p_adj)") +
  theme_classic(base_size = 14)
volcano
ggsave(filename = "/home/afall/r_docker/Analyses_SnRNA_10_2025/Sans_Balbc/Version_nautilus/Analyse_différentielle_types_cellulaires/Mâles/EC/Volcano_male_EC_KIvsWT.png", plot = volcano, width = 12, height = 7, dpi = 300)

```


###### Analyse des grands types cellulaires (pathways)
```{r}
### PATHWAY
# Récupérer la liste de gènes différentiellements exprimés 
sig <- subset(markers_male_KI_vs_WT, p_val_adj < 0.05 & abs(avg_log2FC) > 0.5)
genes_sym <- rownames(sig) # récupération du symbol des gènes 
# Conversion des identifiants d'entrée ( ici nous transformons les gènes en indentifiants d'entrée c'est à dire des chiffres)
conv <- bitr(rownames(markers_male_KI_vs_WT), fromType="SYMBOL", toType="ENTREZID", OrgDb="org.Mm.eg.db")
genes_or_entrez <- conv$ENTREZID[conv$SYMBOL %in% genes_sym]
universe_entrez <- conv$ENTREZID

# Enrichment avec l'utilisation de la base de donnée GO
#ego <- enrichGO(gene = genes_or_entrez,
                #universe = universe_entrez,
                #OrgDb = org.Mm.eg.db,
                #keyType = "ENTREZID",
                #ont = "BP",
                #pAdjustMethod = "BH",
                #pvalueCutoff = 0.2,
                #qvalueCutoff = 0.5)
#ego   # avec le code de eco nous n'avons rien trouver parceque les filtres effectués étaient trop strictes

ego_all <- enrichGO(
  gene = genes_or_entrez,
  OrgDb = org.Mm.eg.db,
  keyType = "ENTREZID",
  ont = "BP",
  pvalueCutoff = 1,
  qvalueCutoff = 1
)
ego_all
head(ego_all@result)

# Visualisation 
D <- dotplot(ego_all, showCategory = 20) + ggtitle("GO BP enrichment (KI vs WT, males)")
ggsave(filename = "/home/afall/r_docker/Analyses_SnRNA_10_2025/Sans_Balbc/Version_nautilus/Analyse_différentielle_types_cellulaires/Mâles/EC/Dotplot_enrich_MALE_EC_KIvsWT.png", plot = D, width = 12, height = 7, dpi = 300)

# Enrichment avec l'utilisation de la base de donnée KEGG
ekegg <- enrichKEGG(gene         = genes_or_entrez,
                    organism     = "mmu",
                    pvalueCutoff = 0.05)

ekegg
head(ekegg@result)
dotplot(ekegg, showCategory = 20) # showCategory nous permet d'indique le nbre de pathway que nous voulons mettre sur notre dotplot
D1 <- dotplot(ekegg, showCategory = 20) + ggtitle(" KEGG enrichment (KI vs WT, males)")
ggsave(filename = "/home/afall/r_docker/Analyses_SnRNA_10_2025/Sans_Balbc/Version_nautilus/Analyse_différentielle_types_cellulaires/Mâles/EC/Dotplot_enrich_KEGG_MALE_EC_KIvsWT.png", plot = D1, width = 12, height = 7, dpi = 300)

# Enrichment avec l'utilisation de la base de donnée KEGG
#BiocManager::install("ReactomePA")
library(ReactomePA)
ereact <- enrichPathway(gene = genes_or_entrez, organism="mouse", pvalueCutoff = 0.05, qvalueCutoff = 0.1)
ereact
dotplot(ereact, showCategory = 20)
barplot(ereact, showCategory=20) # 5 ici parce qu'il y a eu que 5 enrichissements
D2 <- dotplot(ereact, showCategory = 20) + ggtitle(" REACTOME enrichment (KI vs WT, males)")
ggsave(filename = "/home/afall/r_docker/Analyses_SnRNA_10_2025/Sans_Balbc/Version_nautilus/Analyse_différentielle_types_cellulaires/Mâles/EC/Dotplot_enrich_REACTOME_MALE_EC_KIvsWT.png", plot = D2, width = 12, height = 7, dpi = 300)
B <- barplot(ereact, showCategory=20) + ggtitle(" REACTOME enrichment (KI vs WT, males)")
ggsave(filename = "/home/afall/r_docker/Analyses_SnRNA_10_2025/Sans_Balbc/Version_nautilus/Analyse_différentielle_types_cellulaires/Mâles/EC/Barplot_enrich_REACTOME_MALE_EC_KIvsWT.png", plot = B, width = 12, height = 7, dpi = 300)

# Exemple GSEA en utilisant msigdbr C2
m_df <- msigdbr(species = "Mus musculus", category = "C2")
m_df
pathways <- split(m_df$gene_symbol, m_df$gs_name)
pathways
ranks <- markers_male_KI_vs_WT$avg_log2FC
ranks
names(ranks) <- rownames(markers_male_KI_vs_WT)
ranks <- sort(ranks, decreasing = TRUE)
# run fgsea
fg <- fgsea(pathways = pathways, stats = ranks, nperm = 10000)
head(fg[order(padj), ])
# Visualisation
top_fg <- fg[order(fg$padj), ][1:20, ]  # top 20: les 20 pathways les plus enrichies
top_fg
B1 <- ggplot(top_fg, aes(x = reorder(pathway, NES), y = NES, fill = padj)) +
  geom_col() +
  coord_flip() +
  scale_fill_gradient(low = "red", high = "blue", name = "padj") +
  labs(title = "Top 20 pathways enrichis (GSEA - fgsea)",
       x = "Pathway", y = "Normalized Enrichment Score (NES)") +
  theme_classic()
ggsave(filename = "/home/afall/r_docker/Analyses_SnRNA_10_2025/Sans_Balbc/Version_nautilus/Analyse_différentielle_types_cellulaires/Mâles/EC/Barplot_enrich_GSEA_MALE_EC_KIvsWT.png", plot = B1, width = 12, height = 7, dpi = 300)

```


##### Réclustering du cluster des EC
```{r}
data_EC <- FindNeighbors(data_EC, dims = 1:30)

# résolution à 0.5
data_EC <- FindClusters(data_CML, resolution = 0.5)
head(Idents(data_CML), 5)
# Les Umaps
plotCML<- DimPlot(data_CML, reduction="umap", label=TRUE, pt.size=0.5)
plotCML
ggsave(filename = "/home/afall/r_docker/Analyses_SnRNA_10_2025/Sans_Balbc/Version_nautilus/Analyse_différentielle_types_cellulaires/Demandes_du_03_11_2025/Umap_CML_res_05.jpg", plot = plotCML, height = 7, width = 7, dpi = 100)

# extraction des marqueurs
find_all_markers <- function(data_CML) {
  clusters <- levels(Idents(data_CML))
  all_markers <- data.frame()
  for (cluster in clusters) {
    cat("Traitement du cluster", cluster, "\n")
    markers <- FindMarkers(data_CML, ident.1 = cluster, min.pct = 0.25)
    markers_df <- as.data.frame(markers)
    markers_df <- rownames_to_column(markers_df, var = "gene")
    top_genes <- markers_df %>%
      arrange(desc(avg_log2FC)) %>%
      head(50)
    cluster_genes <- top_genes$gene
    if (ncol(all_markers) == 0) {
      all_markers <- data.frame(cluster_genes)
      colnames(all_markers) <- paste("Cluster", cluster)
    } else {
      all_markers <- cbind(all_markers, cluster_genes)
      colnames(all_markers)[ncol(all_markers)] <- paste("Cluster", cluster)
    }
    
  }
  write.xlsx(all_markers,
             "/home/afall/r_docker/Analyses_SnRNA_10_2025/Sans_Balbc/Version_nautilus/Analyse_différentielle_types_cellulaires/Demandes_du_03_11_2025/Genes_marqueurs_CML_res05.xlsx",
             row.names = FALSE)
  
  return(all_markers)
}

# Appliquer la fonction
all_markers_list <- find_all_markers(data_CML)
all_markers_list

# Umap par condition présent clez les CML
data_CML_male <- subset(data_CML, subset = orig.ident %in% c("B6_M_WT", "B6_M_KI"))
data_CML_male 
D<- DimPlot(data_CML_male, reduction = "umap", group.by = "orig.ident")
ggsave(filename = "/home/afall/r_docker/Analyses_SnRNA_10_2025/Sans_Balbc/Version_nautilus/Analyse_différentielle_types_cellulaires/Demandes_du_03_11_2025/Umap_CML_res_005.jpg", plot = D, height = 7, width = 7, dpi = 100)

# Sélectionner les cellules WT mâles
Idents(data_CML_male) <- data_CML_male$orig.ident  # définir l'identité
# plot des Echantillons males wt et mutés
plotWT<- DimPlot(data_CML, reduction = "umap", 
        cells.highlight = list(
          WhichCells(data_CML, expression = orig.ident == "B6_M_KI")
        ), 
        cols.highlight = c("green"), 
        cols = "gray")
plotWT
ggsave(filename = "/home/afall/r_docker/Analyses_SnRNA_10_2025/Sans_Balbc/Version_nautilus/Analyse_différentielle_types_cellulaires/Demandes_du_03_11_2025/UMAP_CML_échantillons_Males_KI_SBalbc.jpg", plot = plotWT, height = 7, width = 7, dpi = 100)

plotKI<- DimPlot(data_CML, reduction = "umap", 
        cells.highlight = list(
          WhichCells(data_CML, expression = orig.ident == "B6_M_WT")
        ), 
        cols.highlight = c("yellow"), 
        cols = "gray")
ggsave(filename = "/home/afall/r_docker/Analyses_SnRNA_10_2025/Sans_Balbc/Version_nautilus/Analyse_différentielle_types_cellulaires/Demandes_du_03_11_2025/UMAP_CML_échantillons_Males_WT_SBalbc.jpg", plot = plotKI, height = 7, width = 7, dpi = 100)

colnames(data_CML@meta.data)
T5 <- table(data_CML@meta.data$seurat_clusters,
            data_CML@meta.data$orig.ident)
T5
df5 <- as.data.frame.matrix(T5)  
df5 <- tibble::rownames_to_column(df5, var = "Cluster")
df5
library(openxlsx)

write.xlsx(df5,
  file = "/home/afall/r_docker/Analyses_SnRNA_10_2025/Sans_Balbc/Version_nautilus/Analyse_différentielle_types_cellulaires/Demandes_du_03_11_2025/Noyaux_par_cluster_et_par_condition_CML_res05.xlsx",
  rowNames = FALSE
)
T6 <- table(data_CML_male@meta.data$seurat_clusters,
            data_CML_male@meta.data$orig.ident)
T6
df6 <- as.data.frame.matrix(T6)  
df6 <- tibble::rownames_to_column(df6, var = "Cluster")
df6

write.xlsx(df6,
  file = "/home/afall/r_docker/Analyses_SnRNA_10_2025/Sans_Balbc/Version_nautilus/Analyse_différentielle_types_cellulaires/Demandes_du_03_11_2025/Noyaux_par_cluster_KIvsWT_CML_res05.xlsx",
  rowNames = FALSE)

```

```{r}
# résolution à 0.05

data_CML <- FindNeighbors(data_CML, dims = 1:30)
data_CML <- FindClusters(data_CML, resolution = 0.05)
head(Idents(data_CML), 5)
# Les Umaps
plotCML1<- DimPlot(data_CML, reduction="umap", label=TRUE, pt.size=0.5)
plotCML1
ggsave(filename = "/home/afall/r_docker/Analyses_SnRNA_10_2025/Sans_Balbc/Version_nautilus/Analyse_différentielle_types_cellulaires/Demandes_du_03_11_2025/Umap_CML_res_005.jpg", plot = plotCML1, height = 7, width = 7, dpi = 100)

colnames(data_CML@meta.data)
T7 <- table(data_CML@meta.data$seurat_clusters,
            data_CML@meta.data$orig.ident)
T7
df7 <- as.data.frame.matrix(T7)  
df7 <- tibble::rownames_to_column(df7, var = "Cluster")
df7

write.xlsx(df7,
  file = "/home/afall/r_docker/Analyses_SnRNA_10_2025/Sans_Balbc/Version_nautilus/Analyse_différentielle_types_cellulaires/Demandes_du_03_11_2025/Noyaux_par_cluster_et_par_condition_CML_res005.xlsx",
  rowNames = FALSE
)

#cells_CML <- colnames(data_CML)
data_CML@reductions$umap <- data.integrated2@reductions$umap
data_CML@reductions$umap
# tableau global avec clusters CML
umap_global <- data.frame(Embeddings(data.integrated2, "umap"))
umap_global
umap_global$highlight <- ifelse(rownames(umap_global) %in% colnames(data_CML), "CML", "Other")

# Ajouter cluster info pour les CML uniquement
umap_global$cluster_CML <- NA
umap_global[colnames(data_CML), "cluster_CML"] <- as.character(Idents(data_CML))

library(ggplot2)
library(viridis)

ggplot(umap_global, aes(umap_1, umap_2)) +
  geom_point(data = subset(umap_global, highlight == "Other"),
             color = "grey90", size = 0.5, alpha = 0.5) +
  geom_point(data = subset(umap_global, highlight == "CML"),
             aes(color = cluster_CML), size = 1.2, alpha = 0.9) +
  scale_color_viridis_d(option = "plasma", na.value = "grey90") +
  theme_minimal() +
  theme(axis.text = element_blank(),
        axis.title = element_blank(),
        panel.grid = element_blank(),
        legend.position = "right") +
  ggtitle("Clusters CML sur fond UMAP global")
ggsave("/home/afall/r_docker/Analyses_SnRNA_10_2025/Sans_Balbc/Version_nautilus/Analyse_différentielle_types_cellulaires/Demandes_du_30_10_2025/UMAP_CML_res005_sur_fond_global.png", width = 7, height = 6, dpi = 300)
### Nbre de noyau par cluster des CML et par condition expérimentale

colnames(data_CML@meta.data)
T4 <- table(data_CML@meta.data$seurat_clusters,
            data_CML@meta.data$orig.ident)
T4
df4 <- as.data.frame.matrix(T4)  
df4 <- tibble::rownames_to_column(df4, var = "Cluster")
df4
library(openxlsx)

write.xlsx(df4,
  file = "/home/afall/r_docker/Analyses_SnRNA_10_2025/Sans_Balbc/Version_nautilus/Analyse_différentielle_types_cellulaires/Demandes_du_30_10_2025/Noyaux_par_cluster_et_par_condition_CML_res005.xlsx",
  rowNames = FALSE
)
Embeddings(data.integrated2, "umap")
umap_df <- data.frame(Embeddings(data.integrated2, "umap"))
head(umap_df)
umap_df$celltype <- data.integrated2$celltype
umap_df$seurat_clusters <- data.integrated2$seurat_clusters
cells_CML <- colnames(data_CML)
umap_df$CML_flag <- ifelse(rownames(umap_df) %in% cells_CML, "CML", "Other")
library(ggplot2)

ggplot(umap_df, aes(umap_1, umap_2)) +
  geom_point(data = subset(umap_df, CML_flag == "Other"),
             color = "grey90", size = 0.5, alpha = 0.5) +
  geom_point(data = subset(umap_df, CML_flag == "CML"),
             aes(color = seurat_clusters), size = 1.2, alpha = 0.9) +
  scale_color_viridis_d(option = "plasma") +
  theme_minimal() +
  theme(axis.text = element_blank(),
        axis.title = element_blank(),
        panel.grid = element_blank()) +
  ggtitle("Sous-ensemble CML sur fond UMAP global")


# extraction des marqueurs
find_all_markers <- function(data_CML) {
  clusters <- levels(Idents(data_CML))
  all_markers <- data.frame()
  for (cluster in clusters) {
    cat("Traitement du cluster", cluster, "\n")
    markers <- FindMarkers(data_CML, ident.1 = cluster, min.pct = 0.25)
    markers_df <- as.data.frame(markers)
    markers_df <- rownames_to_column(markers_df, var = "gene")
    top_genes <- markers_df %>%
      arrange(desc(avg_log2FC)) %>%
      head(50)
    cluster_genes <- top_genes$gene
    if (ncol(all_markers) == 0) {
      all_markers <- data.frame(cluster_genes)
      colnames(all_markers) <- paste("Cluster", cluster)
    } else {
      all_markers <- cbind(all_markers, cluster_genes)
      colnames(all_markers)[ncol(all_markers)] <- paste("Cluster", cluster)
    }
    
  }
  write.xlsx(all_markers,
             "/home/afall/r_docker/Analyses_SnRNA_10_2025/Sans_Balbc/Version_nautilus/Analyse_différentielle_types_cellulaires/Demandes_du_03_11_2025/Genes_marqueurs_CML_res005.xlsx",
             row.names = FALSE)
  
  return(all_markers)
}

# Appliquer la fonction
all_markers_list <- find_all_markers(data_CML)
all_markers_list

```

