---
title: "Analyse snRNAseq"
author: "Anna Fall"
output:
  html_document:
    toc: true
    toc_float: true
    theme: cosmo
---

# Prétraitement de chaque objet
```{r}
library(dplyr)
#Sys.setenv(USE_BUNDLED_LIBUV = 1) # pour contourner les library que seurat delande lors de l'installation
#install.packages('fs')
#install.packages('Seurat')
#install.packages("remotes")
library(Seurat)
#packageVersion("Seurat")
#packageVersion("SeuratObject")
library(patchwork)
options(future.globals.maxSize = 1e9)
#install.packages('SeuratObject')
library(SeuratObject)
library(magrittr)  # Charger le package
library(ggplot2)

#install.packages("ragg", dependencies = TRUE)
#install.packages("pkgdown", dependencies = TRUE)
#install.packages("devtools", dependencies = TRUE)
#install.packages("ragg", type = "source")

#install.packages("devtools", dependencies = TRUE)

#install.packages("devtools")
library(devtools)
#devtools::install_github("satijalab/seurat-data")
library(SeuratData)
#install.packages("R.utils")
#devtools::install_github("satijalab/seurat-wrappers")
library(SeuratWrappers)
#devtools::install_github("satijalab/azimuth")
#library(Azimuth)  # Ce library peut servir pour l'annotation des types cellulaires avec seurat  

#les matrices sans doublet
#Sys.unsetenv("RENV_PROJECT")
#if ("renv" %in% loadedNamespaces()) unloadNamespace("renv")
load("/home/afall/r-docker/Filtrage_soupx_doubletfinder/dat1_DF.Robj")
dat1_DF #pour data 1
load("/home/afall/r-docker/Filtrage_soupx_doubletfinder/dat2_DF.Robj")
dat2_DF
load("/home/afall/r-docker/Filtrage_soupx_doubletfinder/dat3_DF.Robj")
dat3_DF
load("/home/afall/r-docker/Filtrage_soupx_doubletfinder/dat4_DF.Robj")
dat4_DF
load("/home/afall/r-docker/Filtrage_soupx_doubletfinder/dat5_DF.Robj")
dat5_DF
load("/home/afall/r-docker/Filtrage_soupx_doubletfinder/dat6_DF.Robj")
dat6_DF
load("/home/afall/r-docker/Filtrage_soupx_doubletfinder/dat7_DF.Robj")
dat7_DF
load("/home/afall/r-docker/Filtrage_soupx_doubletfinder/dat8_DF.Robj")
dat8_DF

```

## Analyse des données sans les souris Balbc 
1) Filtrage avant intégration 
```{r}
# objets séparés
samples2 <- list(dat1_DF, dat2_DF, dat3_DF, dat4_DF, dat7_DF, dat8_DF) 
samples2 <- lapply(samples2, function(obj) {
  DefaultAssay(obj) <- "RNA"
  return(obj)
})
# Ajouter les étapes nécessaires à chaque objet
samples2 <- lapply(samples2, function(obj) {
  obj <- NormalizeData(obj)
  obj <- FindVariableFeatures(obj)
  obj <- ScaleData(obj)
  obj <- RunPCA(obj)
  return(obj)
})
```

2) Intégration des données
```{r}
anchors2 <- FindIntegrationAnchors(object.list = samples2,
                                  anchor.features = 2000,
                                  reduction = "rpca",
                                  dims = 1:30)

# Intégration
data.integrated2 <- IntegrateData(anchorset = anchors2, dims = 1:30)

```

### Analyse post-intégration
```{r}
#  Analyse post-intégration
data.integrated2 <- ScaleData(data.integrated2)
data.integrated2 <- RunPCA(data.integrated2)
Pl2 <- DimPlot(data.integrated2, group.by = "orig.ident")
```

#### Clustering
```{r}
data.integrated2 <- FindNeighbors(data.integrated2, dims = 1:30)
# résolution à 0.5
data.integrated2 <- FindClusters(data.integrated2, resolution = 0.5)
#head(Idents(data.integrated2), 5)
data.integrated2 <- RunUMAP(data.integrated2, dims = 1:30, seed.use = 42)
U2 <- DimPlot(data.integrated2, reduction = "umap", group.by = "orig.ident")
#ggsave(filename = "/home/afall/r-docker/Analyses_SnRNA_10_2025/Sans_Balbc/Version_nautilus/Int_UMAP_0,5_par_échantillon_Sbalbc_après_soupxetdblfind.jpg", plot = U2, height = 7, width = 7, dpi = 100)
# Umap annoté par cluster 
plotU2<- DimPlot(data.integrated2, reduction="umap", label=TRUE, pt.size=0.5)
#ggsave(filename = "/home/afall/r-docker/Analyses_SnRNA_10_2025/Sans_Balbc/Version_nautilus/res_0.5/UMAP_0,5_par_cluster.jpg", plot = plotU2, height = 7, width = 7, dpi = 100)

# résolution à 0.05
data.integrated2 <- FindClusters(data.integrated2, resolution = 0.05)
#head(Idents(data.integrated2), 5)
data.integrated2 <- RunUMAP(data.integrated2, dims = 1:30, seed.use = 42)
# Umap annoté par cluster 
plotU3<- DimPlot(data.integrated2, reduction="umap", label=TRUE, pt.size=0.5)
#ggsave(filename = "/home/afall/r-docker/Analyses_SnRNA_10_2025/Sans_Balbc/Version_nautilus/Analyses_SnRNA_01_2026/New_analyse_après_vac_27_03_2026/UMAP_0,05_par_cluster_Sbalbc_dpi300.jpg", plot = plotU3, height = 7, width = 7, dpi = 300)
#saveRDS(data.integrated2, file="/home/afall/r-docker/Filtrage_soupx_doubletfinder/dataintegrated2_intà6_sBalbc.rds")
#data.integrated2 <- readRDS("/home/afall/r-docker/Filtrage_soupx_doubletfinder/dataintegrated2_intà6_sBalbc.rds")
```

1) Extraction du nombre et pourcentage de noyaux par cluster 
```{r}
data.integrated2
# Nbre de noyau par cluster et par condition expérimentale pour data.integrated2
Tg <- table(data.integrated2@meta.data$seurat_clusters,
            data.integrated2@meta.data$orig.ident)
df1 <- as.data.frame.matrix(Tg)  
df1 <- tibble::rownames_to_column(df1, var = "Cluster")
#write.xlsx(df1,
         #file = "/home/afall/r-docker/Analyses_SnRNA_10_2025/Sans_Balbc/Version_nautilus/Analyses_SnRNA_01_2026/Nbre_et_pourcentage_noyaux_par_cluster_et_par_condition/Noyaux_par_cluster_et_par_condition_dataintegrated_sbalbc.xlsx",
          #rowNames = FALSE)

# Nombre et pourcentage de noyaux par cluster et par conditions
Tg_pct <- prop.table(Tg, margin = 2)
df1_n   <- as.data.frame.matrix(Tg)
df1_pct <- as.data.frame.matrix(Tg_pct)
Tg_final <- data.frame(
  Cluster = rownames(df1_n)
)

for (cond in colnames(df1_n)) {
  Tg_final[[paste0(cond, "_n")]]   <- df1_n[[cond]]
  Tg_final[[paste0(cond, "_pct")]] <- df1_pct[[cond]]
}
#write.xlsx(Tg_final,
          #file = "/home/afall/r-docker/Analyses_SnRNA_10_2025/Sans_Balbc/Version_nautilus/Analyses_SnRNA_01_2026/Nbre_et_pourcentage_noyaux_par_cluster_et_par_condition/Nbre_et_pourcentage_de_noyaux_par_cluster_et_par_condition_dataintegrated_sbalbc.xlsx",
         #rowNames = FALSE)
```

##### Extraction des gènes marqueurs
```{r}
# Les pré analyses nécessaires avant l'extraction des gènes marqueurs
library(openxlsx)
#Assays(data.integrated2) # Voir les assays présents dans nos données
#DefaultAssay(data.integrated2)  # voir sur lequel on travail actuellement
#Layers(data.integrated2[["RNA"]]) # Voir les layers dans l’assay RNA
# Donc pour l'extraction des DEGs :
DefaultAssay(data.integrated2) <- "RNA" # on va d'abord sur l'assay RNA 
data.integrated2[["RNA"]] <- JoinLayers(data.integrated2[["RNA"]])  #  VU QU'IL y'a plusieurs layers des counts et data alors on les combinent pour n'obténier qu'un data et un counts
Layers(data.integrated2[["RNA"]])

# Réinitialisation à des clusters numériques
Idents(data.integrated2) <- data.integrated2$seurat_clusters  # Au lieu de réprendre les analyses pour avoir l'annotation par chiffre et non l'annotation par types cellulaires, il faut juste faire ce code pour changer l'annotation aux clusters présents dans nos données 
levels(Idents(data.integrated2))
#markers <- FindMarkers(data.integrated2, ident.1 = 0)
#head(markers)
#head(rownames(markers))

```

```{r}
#install.packages("tibble")
library(tibble)
# Création de onction pour extraire les gènes marqueurs de tous les clusters et enregistrer le fichier Excel
find_all_markers <- function(data.integrated2) {
  clusters <- unique(data.integrated2$seurat_clusters)  # Liste des clusters dans l'échantillon
  clusters <- sort(clusters)  # Trier les clusters dans l'ordre croissant
  all_markers <- data.frame()  # DataFrame vide pour stocker les résultats
  
  for (cluster in clusters) {
    cat("Traitement du cluster", cluster, "\n")
    
    # Identifier les gènes marqueurs pour chaque cluster
    markers <- FindMarkers(data.integrated2, ident.1 = cluster, min.pct = 0.25)
    
    # Extraire les gènes les plus exprimés (ici 50 premiers)
    top_genes <- markers %>%
      arrange(desc(avg_log2FC)) %>%
      head(n = 50)
    
    # Ajouter les gènes marqueurs dans une colonne spécifique pour ce cluster
    cluster_genes <- rownames(top_genes)
    
    # Si c'est la première itération, on initialise la dataframe
    if (ncol(all_markers) == 0) {
      all_markers <- data.frame(cluster_genes)
      colnames(all_markers) <- paste("Cluster", cluster)
    } else {
      # Sinon, ajouter les gènes marqueurs pour ce cluster à la colonne existante
      all_markers <- cbind(all_markers, cluster_genes)
      colnames(all_markers)[ncol(all_markers)] <- paste("Cluster", cluster)
    }
    
  }
  # Enregistrer le tableau des gènes marqueurs pour tous les clusters dans un fichier Excel
 # write.xlsx(all_markers, "/home/afall/r-docker/Analyses_SnRNA_10_2025/Sans_Balbc/Version_nautilus/Analyses_SnRNA_01_2026/New_analyse_après_vac_27_03_2026/Genes_marqueurs_données_intà6_sBalbc.xlsx", row.names = FALSE)
  
  # Retourner le tableau avec tous les gènes marqueurs pour tous les clusters
  return(all_markers)
}

# Appliquer la fonction à l'objet Seurat 'data8'
all_markers_list <- find_all_markers(data.integrated2)

 
# Afficher les gènes marqueurs pour tous les clusters
#all_markers_list

```

###### UMAP par cluster
```{r}
data.integrated2
# Faire les UMAPs 1 PAR 1 de chaque cluster 
plotC0<- DimPlot(data.integrated2, reduction = "umap", 
        cells.highlight = list(
          "Cluster 0" = WhichCells(data.integrated2, expression = seurat_clusters == "0")
        ), 
        cols.highlight = c("red"), 
        cols = "gray")
#ggsave(filename = "/home/afall/r-docker/Analyses_SnRNA_10_2025/Sans_Balbc/Version_nautilus/Int_UMAP_Cluster0_SBalbc_après_soupxetdblfind.jpg", plot = plotC0, height = 7, width = 7, dpi = 100)

plotC1 <- DimPlot(data.integrated2, reduction = "umap", 
  cells.highlight = list("Cluster 1" = WhichCells(data.integrated2, expression = seurat_clusters == "1")),
  cols.highlight = c("brown"), 
  cols = "gray")
#ggsave(filename = "/home/afall/r-docker/Analyses_SnRNA_10_2025/Sans_Balbc/Version_nautilus/Int_UMAP_Cluster1_SBalbc_après_soupxetdblfind.jpg", plot = plotC1, height = 7, width = 7, dpi = 100)

plotC2 <- DimPlot(data.integrated2, reduction = "umap", 
        cells.highlight = list(
          "Cluster 2" = WhichCells(data.integrated2, expression = seurat_clusters == "2")
        ), 
        cols.highlight = c("blue"), 
        cols = "gray")
#ggsave(filename = "/home/afall/r-docker/Analyses_SnRNA_10_2025/Sans_Balbc/Version_nautilus/Int_UMAP_Cluster2_SBalbc_après_soupxetdblfind.jpg", plot = plotC2, height = 7, width = 7, dpi = 100)

plotC3 <- DimPlot(data.integrated2, reduction = "umap", 
        cells.highlight = list(
          "Cluster 3" = WhichCells(data.integrated2, expression = seurat_clusters == "3")
        ), 
        cols.highlight = c("green"), 
        cols = "gray")
#ggsave(filename = "/home/afall/r-docker/Analyses_SnRNA_10_2025/Sans_Balbc/Version_nautilus/Int_UMAP_Cluster3_SBalbc_après_soupxetdblfind.jpg", plot = plotC3, height = 7, width = 7, dpi = 100)

plotC4<- DimPlot(data.integrated2, reduction = "umap", 
        cells.highlight = list(
         "Cluster 4" = WhichCells(data.integrated2, expression = seurat_clusters == "4")
        ), 
        cols.highlight = c("yellow"), 
        cols = "gray")
#ggsave(filename = "/home/afall/r-docker/Analyses_SnRNA_10_2025/Sans_Balbc/Version_nautilus/Int_UMAP_Cluster4_SBalbc_après_soupxetdblfind.jpg", plot = plotC4, height = 7, width = 7, dpi = 100)

plotC5<- DimPlot(data.integrated2, reduction = "umap", 
        cells.highlight = list(
          "Cluster 5" = WhichCells(data.integrated2, expression = seurat_clusters == "5")
        ), 
        cols.highlight = c("pink"), 
        cols = "gray")
#ggsave(filename = "/home/afall/r-docker/Analyses_SnRNA_10_2025/Sans_Balbc/Version_nautilus/Int_UMAP_Cluster5_SBalbc_après_soupxetdblfind.jpg", plot = plotC5, height = 7, width = 7, dpi = 100)

plotC6 <- DimPlot(data.integrated2, reduction = "umap", 
        cells.highlight = list(
          "Cluster 6" = WhichCells(data.integrated2, expression = seurat_clusters == "6")
        ), 
        cols.highlight = c("orange"), 
        cols = "gray")
#ggsave(filename = "/home/afall/r-docker/Analyses_SnRNA_10_2025/Sans_Balbc/Version_nautilus/Int_UMAP_Cluster6_SBalbc_après_soupxetdblfind.jpg", plot = plotC6, height = 7, width = 7, dpi = 100)

plotC7<- DimPlot(data.integrated2, reduction = "umap", 
        cells.highlight = list(
          "Cluster 7" = WhichCells(data.integrated2, expression = seurat_clusters == "7")
        ), 
        cols.highlight = c("black"), 
        cols = "gray")
#ggsave(filename = "/home/afall/r-docker/Analyses_SnRNA_10_2025/Sans_Balbc/Version_nautilus/Int_UMAP_Cluster7_SBalbc_après_soupxetdblfind.jpg", plot = plotC7, height = 7, width = 7, dpi = 100)

plotC8<- DimPlot(data.integrated2, reduction = "umap", 
        cells.highlight = list(
          "Cluster 8" = WhichCells(data.integrated2, expression = seurat_clusters == "8")
        ), 
        cols.highlight = c("salmon"), 
        cols = "gray")
#ggsave(filename = "/home/afall/r-docker/Analyses_SnRNA_10_2025/Sans_Balbc/Version_nautilus/Int_UMAP_Cluster8_SBalbc_après_soupxetdblfind.jpg", plot = plotC8, height = 7, width = 7, dpi = 100)

plotC9 <- DimPlot(data.integrated2, reduction = "umap", 
        cells.highlight = list(
          "Cluster 9" = WhichCells(data.integrated2, expression = seurat_clusters == "9")
        ), 
        cols.highlight = c("darkgreen"), 
        cols = "gray")
#ggsave(filename = "/home/afall/r-docker/Analyses_SnRNA_10_2025/Sans_Balbc/Version_nautilus/Int_UMAP_Cluster9_SBalbc_après_soupxetdblfind.jpg", plot = plotC9, height = 7, width = 7, dpi = 100)

plotC10 <- DimPlot(data.integrated2, reduction = "umap", 
        cells.highlight = list(
          "Cluster 10" = WhichCells(data.integrated2, expression = seurat_clusters == "10")
        ), 
        cols.highlight = c("lightgreen"), 
        cols = "gray")
#ggsave(filename = "/home/afall/r-docker/Analyses_SnRNA_10_2025/Sans_Balbc/Version_nautilus/Int_UMAP_Cluster10_SBalbc_après_soupxetdblfind.jpg", plot = plotC10, height = 7, width = 7, dpi = 100)

# Les umap par échantillons 
# plot des Echantillons Femelles wt et mutés
plot2EFK<- DimPlot(data.integrated2, reduction = "umap", 
        cells.highlight = list(
          WhichCells(data.integrated2, expression = orig.ident == "B6_F_KI")
        ), 
        cols.highlight = c("red"), 
        cols = "gray")
#ggsave(filename = "/home/afall/r-docker/Analyses_SnRNA_10_2025/Sans_Balbc/Version_nautilus/Analyses_SnRNA_01_2026/Demande_26_02_2026/UMAP_avec_échantillon_Femelle_KI_intégrationà6_new.jpg", plot = plot2EFK, height = 7, width = 7, dpi = 100)

plot2EFW<- DimPlot(data.integrated2, reduction = "umap", 
        cells.highlight = list(
          WhichCells(data.integrated2, expression = orig.ident == "B6_F_WT")
        ), 
        cols.highlight = c("blue"), 
        cols = "gray")
#ggsave(filename = "/home/afall/r-docker/Analyses_SnRNA_10_2025/Sans_Balbc/Version_nautilus/Analyses_SnRNA_01_2026/Demande_26_02_2026/UMAP_avec_échantillon_Femelle_WT_intégrationà6_new.jpg", plot = plot2EFW, height = 7, width = 7, dpi = 100)

# plot des Echantillons males wt et mutés
plot2EMK<- DimPlot(data.integrated2, reduction = "umap", 
        cells.highlight = list(
          WhichCells(data.integrated2, expression = orig.ident == "B6_M_KI")
        ), 
        cols.highlight = c("green"), 
        cols = "gray")
#ggsave(filename = "/home/afall/r-docker/Analyses_SnRNA_10_2025/Sans_Balbc/Version_nautilus/Analyses_SnRNA_01_2026/Demande_26_02_2026/UMAP_avec_échantillons_Males_KI_intégrationà6_new.jpg", plot = plot2EMK, height = 7, width = 7, dpi = 100)

plot2EMW<- DimPlot(data.integrated2, reduction = "umap", 
        cells.highlight = list(
          WhichCells(data.integrated2, expression = orig.ident == "B6_M_WT")
        ), 
        cols.highlight = c("yellow"), 
        cols = "gray")
#ggsave(filename = "/home/afall/r-docker/Analyses_SnRNA_10_2025/Sans_Balbc/Version_nautilus/Analyses_SnRNA_01_2026/Demande_26_02_2026/UMAP_avec_échantillons_Males_WT_intégrationà6_new.jpg", plot = plot2EMW, height = 7, width = 7, dpi = 100)

# plot des Echantillons males castrés wt et mutés
plot2EMCK<- DimPlot(data.integrated2, reduction = "umap", 
        cells.highlight = list(
          WhichCells(data.integrated2, expression = orig.ident == "B6_M_Ox_KI")
        ), 
        cols.highlight = c("pink"), 
        cols = "gray")
#ggsave(filename = "/home/afall/r-docker/Analyses_SnRNA_10_2025/Sans_Balbc/Version_nautilus/Analyses_SnRNA_01_2026/Demande_26_02_2026/UMAP_avec_échantillon_Male_Castré_KI_intégrationà6_new.jpg", plot = plot2EMCK, height = 7, width = 7, dpi = 100)

plot2EMCW <- DimPlot(data.integrated2, reduction = "umap", 
        cells.highlight = list(
          WhichCells(data.integrated2, expression = orig.ident == "B6_M_Ox_WT")
        ), 
        cols.highlight = c("orange"), 
        cols = "gray")
#ggsave(filename = "/home/afall/r-docker/Analyses_SnRNA_10_2025/Sans_Balbc/Version_nautilus/Analyses_SnRNA_01_2026/Demande_26_02_2026/UMAP_avec_échantillon_Male_Castré_WT_intégrationà6_new.jpg", plot = plot2EMCW, height = 7, width = 7, dpi = 100)
```

####### UMAP par conditions et avec toutes les conditions c'est à dire les 6 échantillons sans les balbc 
```{r}
# Faire les UMAPs 2 PAR 2
# plot des 2 Echantillons Femelles wt et mutés
plot2EF<- DimPlot(data.integrated2, reduction = "umap", 
        cells.highlight = list(
          WhichCells(data.integrated2, expression = orig.ident == "B6_F_KI"),
          WhichCells(data.integrated2, expression = orig.ident == "B6_F_WT")
        ), 
        cols.highlight = c("red", "blue"), 
        cols = "gray")
#ggsave(filename = "/home/afall/r-docker/Analyses_SnRNA_10_2025/Sans_Balbc/Version_nautilus/UMAP_avec_les_échantillons_Femelles.jpg", plot = plot2EF, height = 7, width = 7, dpi = 100)

# plot des 2 Echantillons males wt et mutés
plot2EM<- DimPlot(data.integrated2, reduction = "umap", 
        cells.highlight = list(
          WhichCells(data.integrated2, expression = orig.ident == "B6_M_KI"),
          WhichCells(data.integrated2, expression = orig.ident == "B6_M_WT")
        ), 
        cols.highlight = c("red", "blue"), 
        cols = "gray")
#ggsave(filename = "/home/afall/r-docker/Analyses_SnRNA_10_2025/Sans_Balbc/Version_nautilus/UMAP_avec_les_échantillons_Males.jpg", plot = plot2EM, height = 7, width = 7, dpi = 100)

# plot des 2 Echantillons males castrés wt et mutés
plot2EMC<- DimPlot(data.integrated2, reduction = "umap", 
        cells.highlight = list(
          WhichCells(data.integrated2, expression = orig.ident == "B6_M_Ox_KI"),
          WhichCells(data.integrated2, expression = orig.ident == "B6_M_Ox_WT")
        ), 
        cols.highlight = c("red", "blue"), 
        cols = "gray")
#ggsave(filename = "/home/afall/r-docker/Analyses_SnRNA_10_2025/Sans_Balbc/Version_nautilus/UMAP_avec_les_échantillons_Males_Castrés.jpg", plot = plot2EMC, height = 7, width = 7, dpi = 100)

# Faire les UMAPs 1 PAR 1
# plot des Echantillons Femelles wt et mutés
plot2EFK<- DimPlot(data.integrated2, reduction = "umap", 
        cells.highlight = list(
          WhichCells(data.integrated2, expression = orig.ident == "B6_F_KI")
        ), 
        cols.highlight = c("red"), 
        cols = "gray")
#ggsave(filename = "/home/afall/r-docker/Analyses_SnRNA_10_2025/Sans_Balbc/Version_nautilus/UMAP_avec_échantillon_Femelle_KI_SBalbc_res0.05.jpg", plot = plot2EFK, height = 7, width = 7, dpi = 100)

plot2EFW<- DimPlot(data.integrated2, reduction = "umap", 
        cells.highlight = list(
          WhichCells(data.integrated2, expression = orig.ident == "B6_F_WT")
        ), 
        cols.highlight = c("blue"), 
        cols = "gray")
#ggsave(filename = "/home/afall/r-docker/Analyses_SnRNA_10_2025/Sans_Balbc/Version_nautilus/UMAP_avec_échantillon_Femelle_WT_SBalbc_res0.05.jpg", plot = plot2EFW, height = 7, width = 7, dpi = 100)

# plot des Echantillons males wt et mutés
plot2EMK<- DimPlot(data.integrated2, reduction = "umap", 
        cells.highlight = list(
          WhichCells(data.integrated2, expression = orig.ident == "B6_M_KI")
        ), 
        cols.highlight = c("green"), 
        cols = "gray")
#ggsave(filename = "/home/afall/r-docker/Analyses_SnRNA_10_2025/Sans_Balbc/Version_nautilus/UMAP_avec_échantillons_Males_KI_SBalbc_res0.05.jpg", plot = plot2EMK, height = 7, width = 7, dpi = 100)

plot2EMW<- DimPlot(data.integrated2, reduction = "umap", 
        cells.highlight = list(
          WhichCells(data.integrated2, expression = orig.ident == "B6_M_WT")
        ), 
        cols.highlight = c("yellow"), 
        cols = "gray")
#ggsave(filename = "/home/afall/r-docker/Analyses_SnRNA_10_2025/Sans_Balbc/Version_nautilus/UMAP_avec_échantillons_Males_WT_SBalbc_res0.05.jpg", plot = plot2EMW, height = 7, width = 7, dpi = 100)

# plot des Echantillons males castrés wt et mutés
plot2EMCK<- DimPlot(data.integrated2, reduction = "umap", 
        cells.highlight = list(
          WhichCells(data.integrated2, expression = orig.ident == "B6_M_Ox_KI")
        ), 
        cols.highlight = c("pink"), 
        cols = "gray")
#ggsave(filename = "/home/afall/r-docker/Analyses_SnRNA_10_2025/Sans_Balbc/Version_nautilus/UMAP_avec_échantillon_Male_Castré_KI_SBalbc_res0.05.jpg", plot = plot2EMCK, height = 7, width = 7, dpi = 100)

plot2EMCW <- DimPlot(data.integrated2, reduction = "umap", 
        cells.highlight = list(
          WhichCells(data.integrated2, expression = orig.ident == "B6_M_Ox_WT")
        ), 
        cols.highlight = c("orange"), 
        cols = "gray")
#ggsave(filename = "/home/afall/r-docker/Analyses_SnRNA_10_2025/Sans_Balbc/Version_nautilus/UMAP_avec_échantillon_Male_Castré_WT_SBalbc_res0.05.jpg", plot = plot2EMCW, height = 7, width = 7, dpi = 100)

```

######## Annotation des clusters 
```{r}
new.cluster.ids <- c("Vascular smooth muscle cells", "Metabolically active cells", "Endothelial cells", "Fibroblasts", "Epithelial cells", "Macrophages", "Skeletal smooth muscle cells", "Mesothelial cells", "Lymphatic endothelial cells", "Pericytes", "Glial cells", "Lymphocytes")
names(new.cluster.ids) <- levels(data.integrated2) 
#names(new.cluster.ids) # FONCTION CRÉER qui contient tout nos cluster ID
data.integrated2 <- RenameIdents(data.integrated2, new.cluster.ids)
data.integrated2 
#PLOT<- DimPlot(data.integrated2, reduction="umap", label = FALSE, pt.size = 0.5)
#PLOT
# La nouvelle commande de plot qui suit sert à center mon umap
PLOT <- DimPlot(data.integrated2, reduction = "umap", label = FALSE, pt.size = 0.5) + 
  coord_fixed() +
  theme(aspect.ratio = 1) +
  theme(plot.margin = margin(10, 10, 10, 10))
#ggsave(filename = "/home/afall/r-docker/Analyses_SnRNA_10_2025/Sans_Balbc/Version_nautilus/Analyses_SnRNA_01_2026/Umap_au_bon_format_pour_l'article_et_Umap_avecMacro_et_lymphocytes/Annotation_clusters_intà6_Anglais_avec_Macro_lymphocytes.jpg", plot = PLOT, height = 7, width = 7, dpi = 300)
# Umap par type cellulaire
library(ggplot2)

# Exemple : définir des couleurs pour chaque cluster
cluster_colors <- c(
  "Fibroblastes" = "#1f77b4",   # bleu
  "EC" = "#ff7f0e",             # orange
  "CML" = "#2ca02c",            # vert
  "Kératinocytes" = "#d62728",  # rouge
  "Macrophages" = "#9467bd",    # violet
  "CMLs" = "#8c564b",           # marron
  "C Mésothéliales" = "#e377c2",# rose
  "C gliales" = "#7f7f7f",      # gris
  "Lymphocytes B" = "#bcbd22"   # jaune-vert
  # Ajoute les autres clusters si besoin
)
clusters <- levels(Idents(data.integrated2))  # noms des clusters renommés

for (clust in clusters) {
  # Créer le plot en mettant en surbrillance les cellules du cluster avec leur couleur dédiée
  p <- DimPlot(data.integrated2, reduction = "umap", 
               cells.highlight = WhichCells(data.integrated2, idents = clust),
               cols.highlight = cluster_colors[clust],  # couleur pour le cluster mis en valeur
               cols = "grey80") +                      # couleur des autres points (gris clair)
    ggtitle(paste("UMAP - Cluster:", clust)) +
    theme(plot.title = element_text(hjust = 0.5))
  
  print(p)
  
  # Enregistrer le plot dans un fichier PNG (nom avec le cluster)
 ggsave(filename = paste0("Int_après_soupxetdblfind_UMAP_Sbalbc_cluster_", clust, ".png"), plot = p, width = 6, height = 5)
}
```

######### Enlever des populations cellulaires sur l'umap global
```{r}
cells_to_keep <- WhichCells(
 data.integrated2, 
  idents = setdiff(levels(Idents(data.integrated2)), 
                   c("Metabolically active cells", "Epithelial cells", "Skeletal smooth muscle cells"))
)
Pnew <- DimPlot(data.integrated2, cells = cells_to_keep, label = FALSE, pt.size = 0.5)+ 
  coord_fixed() +
  theme(aspect.ratio = 1) +
  theme(plot.margin = margin(10, 10, 10, 10))
#ggsave(filename = "/home/afall/r-docker/Analyses_SnRNA_10_2025/Sans_Balbc/Version_nautilus/Analyses_SnRNA_01_2026/Demande_16_04_2026/Umap_annoté_intà6_sans_clusters_1,4,6_anglais_new.jpg", plot = Pnew, height = 7, width = 7, dpi = 300)

#ggsave(
  #filename = "/home/afall/r-docker/Analyses_SnRNA_10_2025/Sans_Balbc/Version_nautilus/Analyses_SnRNA_01_2026/Demande_16_04_2026/Umap_annote_intà6_sans_clusters_1_4_6_anglais_new.tiff",
 # plot = Pnew,
 # height = 7,
  #width = 7,
 # dpi = 300
#)

#ggsave(
  #filename = "/home/afall/r-docker/Analyses_SnRNA_10_2025/Sans_Balbc/Version_nautilus/Analyses_SnRNA_01_2026/Demande_16_04_2026/Umap_annote_intà6_sans_clusters_1_4_6_anglais_new1.tiff",
  #plot = Pnew,
  #width = 7,
  #height = 7,
  #dpi = 600,
 # compression = "lzw"
#)

# Les umap par échantillons après avoir enlever les 3 populations cellulaires 
# plot des Echantillons Femelles wt et mutés
plot2EFK <- DimPlot(data.integrated2, reduction = "umap",
  cells = cells_to_keep,
  cells.highlight = WhichCells(data.integrated2, expression = orig.ident == "B6_F_KI"),
  cols.highlight = "red",
  cols = "gray", + 
  coord_fixed() +
  theme(aspect.ratio = 1) +
  theme(plot.margin = margin(10, 10, 10, 10))
)
# Avec le + coord_fixed() c'est pour bien centrer tous les images et que toutes apparaissent pareils 
plot2EFK <- DimPlot(
  data.integrated2,
  reduction = "umap",
  cells = cells_to_keep,
  cells.highlight = WhichCells(data.integrated2, expression = orig.ident == "B6_F_KI"),
  cols.highlight = "red",
  cols = "gray"
) +
  coord_fixed() +
  theme(aspect.ratio = 1) +
  theme(plot.margin = margin(10, 10, 10, 10))
#ggsave(filename = "/home/afall/r-docker/Analyses_SnRNA_10_2025/Sans_Balbc/Version_nautilus/Analyses_SnRNA_01_2026/Demande_16_04_2026/UMAP_avec_échantillon_Femelle_KI_intà6_Sansclusters1,4,6_new.jpg", plot = plot2EFK, height = 7, width = 7, dpi = 300)

plot2EFW<- DimPlot(data.integrated2, reduction = "umap", 
  cells = cells_to_keep,
  cells.highlight = WhichCells(data.integrated2, expression = orig.ident == "B6_F_WT"),
        cols.highlight = c("blue"), 
        cols = "gray")+
  coord_fixed() +
  theme(aspect.ratio = 1) +
  theme(plot.margin = margin(10, 10, 10, 10))
#ggsave(filename = "/home/afall/r-docker/Analyses_SnRNA_10_2025/Sans_Balbc/Version_nautilus/Analyses_SnRNA_01_2026/Demande_16_04_2026/UMAP_avec_échantillon_Femelle_WT_intà6_Sansclusters1,4,6_new.jpg", plot = plot2EFW, height = 7, width = 7, dpi = 300)

# plot des Echantillons males wt et mutés
plot2EMK<- DimPlot(data.integrated2, reduction = "umap", 
  cells = cells_to_keep,
  cells.highlight = WhichCells(data.integrated2, expression = orig.ident == "B6_M_KI"), 
        cols.highlight = c("green"), 
        cols = "gray")+
  coord_fixed() +
  theme(aspect.ratio = 1) +
  theme(plot.margin = margin(10, 10, 10, 10))
#ggsave(filename = "/home/afall/r-docker/Analyses_SnRNA_10_2025/Sans_Balbc/Version_nautilus/Analyses_SnRNA_01_2026/Demande_16_04_2026/UMAP_avec_échantillons_Males_KI_intà6_Sansclusters1,4,6_new.jpg", plot = plot2EMK, height = 7, width = 7, dpi = 300)

plot2EMW<- DimPlot(data.integrated2, reduction = "umap", 
  cells = cells_to_keep,
  cells.highlight = WhichCells(data.integrated2, expression = orig.ident == "B6_M_WT"), 
        cols.highlight = c("yellow"), 
        cols = "gray")+
  coord_fixed() +
  theme(aspect.ratio = 1) +
  theme(plot.margin = margin(10, 10, 10, 10))
#ggsave(filename = "/home/afall/r-docker/Analyses_SnRNA_10_2025/Sans_Balbc/Version_nautilus/Analyses_SnRNA_01_2026/Demande_16_04_2026/UMAP_avec_échantillons_Males_WT_intà6_Sansclusters1,4,6_new.jpg", plot = plot2EMW, height = 7, width = 7, dpi = 300)

# plot des Echantillons males castrés wt et mutés
plot2EMCK<- DimPlot(data.integrated2, reduction = "umap", 
  cells = cells_to_keep,
  cells.highlight = WhichCells(data.integrated2, expression = orig.ident == "B6_M_Ox_KI"), 
        cols.highlight = c("pink"), 
        cols = "gray")+
  coord_fixed() +
  theme(aspect.ratio = 1) +
  theme(plot.margin = margin(10, 10, 10, 10))
#ggsave(filename = "/home/afall/r-docker/Analyses_SnRNA_10_2025/Sans_Balbc/Version_nautilus/Analyses_SnRNA_01_2026/Demande_16_04_2026/UMAP_avec_échantillon_Male_Castré_KI_intà6_Sansclusters1,4,6_new.jpg", plot = plot2EMCK, height = 7, width = 7, dpi = 300)

plot2EMCW <- DimPlot(data.integrated2, reduction = "umap", 
  cells = cells_to_keep,
  cells.highlight = WhichCells(data.integrated2, expression = orig.ident == "B6_M_Ox_WT"),
        cols.highlight = c("orange"), 
        cols = "gray")+
  coord_fixed() +
  theme(aspect.ratio = 1) +
  theme(plot.margin = margin(10, 10, 10, 10))
#ggsave(filename = "/home/afall/r-docker/Analyses_SnRNA_10_2025/Sans_Balbc/Version_nautilus/Analyses_SnRNA_01_2026/Demande_16_04_2026/UMAP_avec_échantillon_Male_Castré_WT_intà6_Sansclusters1,4,6_new.jpg", plot = plot2EMCW, height = 7, width = 7, dpi = 300)
```

########## Dot plot sans les adipocytes, CMLs et cellules épithéliales: création d'un autre metadata qu'on utilisera dans la suite de nos analyses 
```{r}
DefaultAssay(data.integrated2) <- "RNA"
# Création d'un data sans les clusters 1,4 et 6
data.filtered <- subset(
  data.integrated2,
  idents = setdiff(
    levels(Idents(data.integrated2)),
    c("1", "4", "6")
  )
)
data.filtered
Idents(data.filtered)="celltype"
features<- c("Clec3b",	"Cygb",	"Dcn", "Gsn", "Pi16", "Acta2",	"Cnn1", "Flna", "Myh11", "Tagln", "Cdh5", "Cldn5", "Esam", "Pecam1", "Vwf", "Flt4", "Mmrn1", "Prox1", "C1qa", "Cd74", "H2-Ab1", "Lyz2", "Ptprc", "Kcnj8", "Notch3", "Rgs5", "Msln", "Wt1", "Gfra3", "Plp1", "Sox10")
dot <- DotPlot(data.filtered, features = features) + 
  theme_classic() + #  Fond blanc, sans quadrillage ni bordures. Permet d'enlever les carreaux gris derrière mon image comme nous pouvons les voir dans dotplot1 
  theme(axis.text.x = element_text(angle = 80, hjust = 1, vjust = 1, margin = margin(t = 5)))
# Sauvegarde correcte en PNG
#ggsave(filename = "/home/afall/r-docker/Analyses_SnRNA_10_2025/Sans_Balbc/Version_nautilus/Analyses_SnRNA_01_2026/New_analyse_après_vac_27_03_2026/New2_Dotplot_marqueurs_intà6.tiff", plot = dot, width = 12, height = 7, dpi = 300)

### Nbre de noyau par cluster et par condition expérimentale pour data.filtered
colnames(data.filtered@meta.data)
Tf <- table(data.filtered@meta.data$seurat_clusters,
            data.filtered@meta.data$orig.ident)
df2 <- as.data.frame.matrix(Tf)  
df2 <- tibble::rownames_to_column(df2, var = "Cluster")
#write.xlsx(df2,
         #file = "/home/afall/r-docker/Analyses_SnRNA_10_2025/Sans_Balbc/Version_nautilus/Analyses_SnRNA_01_2026/Nbre_et_pourcentage_noyaux_par_cluster_et_par_condition/Noyaux_par_cluster_et_par_condition_datafiltered_sanscluster146.xlsx",
          #rowNames = FALSE)

# Nombre et pourcentage de noyaux par cluster et par conditions
Tf_pct <- prop.table(Tf, margin = 2)
df2_n   <- as.data.frame.matrix(Tf)
df2_pct <- as.data.frame.matrix(Tf_pct)
Tf_final <- data.frame(
  Cluster = rownames(df2_n)
)

for (cond in colnames(df2_n)) {
  Tf_final[[paste0(cond, "_n")]]   <- df2_n[[cond]]
  Tf_final[[paste0(cond, "_pct")]] <- df2_pct[[cond]]
}
#write.xlsx(Tf_final,
          #file = "/home/afall/r-docker/Analyses_SnRNA_10_2025/Sans_Balbc/Version_nautilus/Analyses_SnRNA_01_2026/Nbre_et_pourcentage_noyaux_par_cluster_et_par_condition/Nbre_et_pourcentage_de_noyaux_par_cluster_et_par_condition_datafiltered_sanscluster146.xlsx",
        # rowNames = FALSE)

#saveRDS(data.filtered, file="/home/afall/r-docker/Filtrage_soupx_doubletfinder/datafiltered_sanscluster146.rds")
#data.filtered <- readRDS("/home/afall/r-docker/Filtrage_soupx_doubletfinder/datafiltered_sanscluster146.rds")
```

########### Analyse de la population des CML de l'ensemble des 6 échantillons 
```{r}
# Extraction des types cellulaires présentent dans data.integrated2
data.integrated2$celltype <- Idents(data.integrated2)
table(data.integrated2$celltype)
celltype_of_interest <- c("Vascular smooth muscle cells")
data_CML_intà6 <- subset(data.integrated2, subset = celltype == celltype_of_interest)
## Réclustering des clusters des CML
DefaultAssay(data_CML_intà6) <- "integrated" 
data_CML_intà6 <- ScaleData(data_CML_intà6) # après extraction d'une population cellulaire commencer les analyses à partir de là au lieu du findneighbors directement 
data_CML_intà6 <- RunPCA(data_CML_intà6)
data_CML_intà6 <- FindNeighbors(data_CML_intà6, dims = 1:10 ) # ici on met la dimension de 1:10 au lieu de 1:30 parcequ' ici nous avons que la population de CML donc pas une grande variabilité comparé à quand nous faisons tous les types cellulaires en meme temps
# résolution à 0.5
data_CML_intà6 <- FindClusters(data_CML_intà6, resolution = 0.2) # res à 0.2 afin d'avoir nos 6 clusters chez les CMLs 
#head(Idents(data_CML_intà6), 5)
data_CML_intà6 <- RunUMAP(data_CML_intà6, dims = 1:10, seed.use = 42)
#DefaultAssay(data_CML_intà6)
# Les Umaps
plotCML<- DimPlot(data_CML_intà6, reduction="umap", label=TRUE, pt.size=0.5) + 
  coord_fixed() +
  theme(aspect.ratio = 1) +
  theme(plot.margin = margin(10, 10, 10, 10))
#ggsave(filename = "/home/afall/r-docker/Analyses_SnRNA_10_2025/Sans_Balbc/Version_nautilus/Analyses_SnRNA_01_2026/New_Umap_des_CML_TRUEVERSION/Umap_CML_intà6_res008_apresPCA.jpg", plot = plotCML, height = 7, width = 7, dpi = 100)

# Extraction des marqueurs des CML à la res 0.5
library(openxlsx)
#Assays(data_CML_intà6) 
#DefaultAssay(data_CML_intà6) 

# Pour l'extraction des DEGs :
DefaultAssay(data_CML_intà6) <- "RNA"
data_CML_intà6[["RNA"]] <- JoinLayers(data_CML_intà6[["RNA"]]) 
#Layers(data_CML_intà6[["RNA"]])

unique(data_CML_intà6$seurat_clusters)

find_all_markers <- function(data_CML_intà6) {
  clusters <- unique(data_CML_intà6$seurat_clusters)  # Liste des clusters dans l'échantillon
  clusters <- sort(clusters)  # Trier les clusters dans l'ordre croissant
  all_markers <- data.frame()  # DataFrame vide pour stocker les résultats
  
  for (cluster in clusters) {
    cat("Traitement du cluster", cluster, "\n")
    
    # Identifier les gènes marqueurs pour chaque cluster
    markers <- FindMarkers(data_CML_intà6, ident.1 = cluster, min.pct = 0.25)
    
    # Extraire les gènes les plus exprimés (ici 50 premiers)
    top_genes <- markers %>%
      arrange(desc(avg_log2FC)) %>%
      head(n = 50)
    
    # Ajouter les gènes marqueurs dans une colonne spécifique pour ce cluster
    cluster_genes <- rownames(top_genes)
    
    # Si c'est la première itération, on initialise la dataframe
    if (ncol(all_markers) == 0) {
      all_markers <- data.frame(cluster_genes)
      colnames(all_markers) <- paste("Cluster", cluster)
    } else {
      # Sinon, ajouter les gènes marqueurs pour ce cluster à la colonne existante
      all_markers <- cbind(all_markers, cluster_genes)
      colnames(all_markers)[ncol(all_markers)] <- paste("Cluster", cluster)
    }
    
  }
  # Enregistrer le tableau des gènes marqueurs pour tous les clusters dans un fichier Excel
 # write.xlsx(all_markers, "/home/afall/r-docker/Analyses_SnRNA_10_2025/Sans_Balbc/Version_nautilus/Analyses_SnRNA_01_2026/New_Umap_des_CML_TRUEVERSION/Genes_marqueurs_CML_res02_apresPCA.xlsx", row.names = FALSE)
  
  # Retourner le tableau avec tous les gènes marqueurs pour tous les clusters
  return(all_markers)
}
all_markers_list <- find_all_markers(data_CML_intà6)

### Nbre de noyau par cluster et par condition expérimentale

colnames(data_CML_intà6@meta.data)
T3 <- table(data_CML_intà6@meta.data$seurat_clusters,
            data_CML_intà6@meta.data$orig.ident)
df3 <- as.data.frame.matrix(T3)  
df3 <- tibble::rownames_to_column(df3, var = "Cluster")
#write.xlsx(df3,
         # file = "/home/afall/r-docker/Analyses_SnRNA_10_2025/Sans_Balbc/Version_nautilus/Analyses_SnRNA_01_2026/New_Umap_des_CML_TRUEVERSION/Noyaux_par_cluster_et_par_condition_res02_CML_aprèsPCA.xlsx",
         # rowNames = FALSE)

# Nombre et pourcentage de noyaux par cluster et par conditions
T4 <- table(data_CML_intà6@meta.data$seurat_clusters,
            data_CML_intà6@meta.data$orig.ident)
T4_pct <- prop.table(T4, margin = 2)
df_n   <- as.data.frame.matrix(T4)
df_pct <- as.data.frame.matrix(T4_pct)
T_final <- data.frame(
  Cluster = rownames(df_n)
)

for (cond in colnames(df_n)) {
  T_final[[paste0(cond, "_n")]]   <- df_n[[cond]]
  T_final[[paste0(cond, "_pct")]] <- df_pct[[cond]]
}
#colSums(df_pct)
#write.xlsx(T_final,
         # file = "/home/afall/r-docker/Analyses_SnRNA_10_2025/Sans_Balbc/Version_nautilus/Analyses_SnRNA_01_2026/New_Umap_des_CML_TRUEVERSION/Nbre_et_pourcentage_de_noyaux_par_cluster_et_par_condition_CML_res02_aprèsPCA.xlsx",
         #rowNames = FALSE)

# résolution à 0.05
DefaultAssay(data_CML_intà6) <- "integrated"
data_CML_intà6 <- FindNeighbors(data_CML_intà6, dims = 1:10)
data_CML_intà6 <- FindClusters(data_CML_intà6, resolution = 0.05)
#head(Idents(data_CML_intà6), 5)
# Les Umaps
plotCML1<- DimPlot(data_CML_intà6, reduction="umap", label=TRUE, pt.size=0.5)+ 
  coord_fixed() +
  theme(aspect.ratio = 1) +
  theme(plot.margin = margin(10, 10, 10, 10))
#ggsave(filename = "/home/afall/r-docker/Analyses_SnRNA_10_2025/Sans_Balbc/Version_nautilus/Analyses_SnRNA_01_2026/New_Umap_des_CML_TRUEVERSION/Umap_CML_intà6_res005_apresPCA.jpg", plot = plotCML1, height = 7, width = 7, dpi = 100)

```

1) UMAP par échantillons chez les CML
```{r}
# plot des Echantillons Femelles wt et mutés
# Avec le + coord_fixed() c'est pour bien centrere tous les images et qe tout apparaissent pareils 
PLOTe <- DimPlot(
  data_CML_intà6,
  reduction = "umap",
  group.by = "orig.ident"   # ou "orig.ident" si c’est là que l’info est stockée
)+
  coord_fixed() +
  theme(aspect.ratio = 1) +
  theme(plot.margin = margin(10, 10, 10, 10))
#ggsave(filename = "/home/afall/r-docker/Analyses_SnRNA_10_2025/Sans_Balbc/Version_nautilus/Analyses_SnRNA_01_2026/New_Umap_des_CML_TRUEVERSION/UMAP_CML_avec_ensemble_des_échantillonse.jpg", plot = PLOTe, height = 7, width = 7, dpi = 300)

plot2EFK <- DimPlot(
  data_CML_intà6,
  reduction = "umap",
  cells.highlight = WhichCells(data_CML_intà6, expression = orig.ident == "B6_F_KI"),
  cols.highlight = "red",
  cols = "gray"
)+
  coord_fixed() +
  theme(aspect.ratio = 1) +
  theme(plot.margin = margin(10, 10, 10, 10))
#ggsave(filename = "/home/afall/r-docker/Analyses_SnRNA_10_2025/Sans_Balbc/Version_nautilus/Analyses_SnRNA_01_2026/New_Umap_des_CML_TRUEVERSION/UMAP_CML_avec_échantillon_Femelle_KI_intà6.jpg", plot = plot2EFK, height = 7, width = 7, dpi = 300)

plot2EFW<- DimPlot(data_CML_intà6, reduction = "umap", 
  cells.highlight = WhichCells(data_CML_intà6, expression = orig.ident == "B6_F_WT"),
        cols.highlight = c("blue"), 
        cols = "gray")+
  coord_fixed() +
  theme(aspect.ratio = 1) +
  theme(plot.margin = margin(10, 10, 10, 10))
#ggsave(filename = "/home/afall/r-docker/Analyses_SnRNA_10_2025/Sans_Balbc/Version_nautilus/Analyses_SnRNA_01_2026/New_Umap_des_CML_TRUEVERSION/UMAP_CML_avec_échantillon_Femelle_WT_intà6.jpg", plot = plot2EFW, height = 7, width = 7, dpi = 300)

# plot des Echantillons males wt et mutés
plot2EMK <- DimPlot(data_CML_intà6, reduction = "umap", 
  cells.highlight = WhichCells(data_CML_intà6, expression = orig.ident == "B6_M_KI"), 
        cols.highlight = c("green"), 
        cols = "gray")+
  coord_fixed() +
  theme(aspect.ratio = 1) +
  theme(plot.margin = margin(10, 10, 10, 10))
#ggsave(filename = "/home/afall/r-docker/Analyses_SnRNA_10_2025/Sans_Balbc/Version_nautilus/Analyses_SnRNA_01_2026/New_Umap_des_CML_TRUEVERSION/UMAP_CML_avec_échantillon_Male_KI_intà6.jpg", plot = plot2EMK, height = 7, width = 7, dpi = 300)

plot2EMW <- DimPlot(data_CML_intà6, reduction = "umap", 
  cells.highlight = WhichCells(data_CML_intà6, expression = orig.ident == "B6_M_WT"), 
        cols.highlight = c("yellow"), 
        cols = "gray")+
  coord_fixed() +
  theme(aspect.ratio = 1) +
  theme(plot.margin = margin(10, 10, 10, 10))
#ggsave(filename = "/home/afall/r-docker/Analyses_SnRNA_10_2025/Sans_Balbc/Version_nautilus/Analyses_SnRNA_01_2026/New_Umap_des_CML_TRUEVERSION/UMAP_CML_avec_échantillon_Male_WT_intà6.jpg", plot = plot2EMW, height = 7, width = 7, dpi = 300)

# plot des Echantillons males castrés wt et mutés
plot2EMCK<- DimPlot(data_CML_intà6, reduction = "umap", 
  cells.highlight = WhichCells(data_CML_intà6, expression = orig.ident == "B6_M_Ox_KI"), 
        cols.highlight = c("pink"), 
        cols = "gray")+
  coord_fixed() +
  theme(aspect.ratio = 1) +
  theme(plot.margin = margin(10, 10, 10, 10))
#ggsave(filename = "/home/afall/r-docker/Analyses_SnRNA_10_2025/Sans_Balbc/Version_nautilus/Analyses_SnRNA_01_2026/New_Umap_des_CML_TRUEVERSION/UMAP_CML_avec_échantillon_Male_Castré_KI_intà6.jpg", plot = plot2EMCK, height = 7, width = 7, dpi = 300)

plot2EMCW <- DimPlot(data_CML_intà6, reduction = "umap", 
  cells.highlight = WhichCells(data_CML_intà6, expression = orig.ident == "B6_M_Ox_WT"),
        cols.highlight = c("orange"), 
        cols = "gray")+
  coord_fixed() +
  theme(aspect.ratio = 1) +
  theme(plot.margin = margin(10, 10, 10, 10))
#ggsave(filename = "/home/afall/r-docker/Analyses_SnRNA_10_2025/Sans_Balbc/Version_nautilus/Analyses_SnRNA_01_2026/New_Umap_des_CML_TRUEVERSION/UMAP_CML_avec_échantillon_Male_Castré_WT_intà6.jpg", plot = plot2EMCW, height = 7, width = 7, dpi = 300)
#saveRDS(data_CML_intà6, file="/home/afall/r-docker/Filtrage_soupx_doubletfinder/data_CML_inta6.rds")
#data_CML_intà6 <- readRDS("/home/afall/r-docker/Filtrage_soupx_doubletfinder/data_CML_inta6.rds")
```


2) Dotplot de gène d'intéret dans la population des CML
```{r}
feat<- c("Mcam")
dot <- DotPlot(data_CML_intà6, features = feat) + 
  theme_classic() +
  theme(axis.text.x = element_text(angle = 80, hjust = 1, vjust = 1, margin = margin(t = 5)))
# Sauvegarde correcte en PNG
#ggsave(filename = "/home/afall/r-docker/Analyses_SnRNA_10_2025/Sans_Balbc/Version_nautilus/Analyses_SnRNA_01_2026/Demande_12_03_2026/Dotplot_expression_gène_intéret_chez_CML_intégrationà6_res05.png", plot = dot, width = 12, height = 7, dpi = 300)

```

3) Extration et analyse des DEG entre cluster des CML de l'intégration à 6 à la res 0.2 sur l'ensemble des 6 échantillons
```{r}
#BiocManager::install("org.Mm.eg.db")
library(org.Mm.eg.db)
library(enrichplot)
library(msigdbr)
library(fgsea)
library(clusterProfiler)

# Pour le cluster 0
# Extraction de DEG
deg_cluster0_CML_intà6 <- FindMarkers(
  data_CML_intà6,
  ident.1 = "0",
  logfc.threshold = 0.25,
  min.pct = 0.1
)
#write.xlsx(deg_cluster0_CML_intà6,
           #  "/home/afall/r-docker/Analyses_SnRNA_10_2025/Sans_Balbc/Version_nautilus/Analyses_SnRNA_01_2026/New_Umap_des_CML_TRUEVERSION/DEG_cluster0_CML_intà6_res02.xlsx",
           #  rowNames = TRUE)  # Le fichier DEG_cluster0_CML_intà6.xlsx contient les DEG du cluster 0 obtenu en comparant le cluster 0 aux autres clusters (sauf le 0) de la population des CML 
# Sélectionner les gènes significatifs du cluster
deg_sig0 <- deg_cluster0_CML_intà6[
  deg_cluster0_CML_intà6$p_val_adj < 0.05 &
  abs(deg_cluster0_CML_intà6$avg_log2FC) > 0.5,
]  
genes0 <- rownames(deg_sig0) # genes0 ici pour dire les gènes du cluster 0
genes0_df <- data.frame(Gene = genes0)
#write.xlsx(
  #genes0_df,
  #"/home/afall/r-docker/Analyses_SnRNA_10_2025/Sans_Balbc/Version_nautilus/Analyses_SnRNA_01_2026/New_Analyse_Pathway_CML_res02_avec_filtrage_spécifique_descommandes/DEG_cluster0_CML_res02_filtrésurpvalueetavglog2FC.xlsx",
 # rowNames = TRUE
#)

## Analyse de DEG
# Avec la base de donnée GO
background_genes0 <- rownames(deg_cluster0_CML_intà6)
ego <- enrichGO(
  gene = genes0,
  universe = background_genes0,
  OrgDb = org.Mm.eg.db,
  keyType = "SYMBOL",
  ont = "BP",
  pAdjustMethod = "BH",
  pvalueCutoff = 0.01,
  qvalueCutoff = 0.05,
  minGSSize = 10,
  maxGSSize = 300,
  readable = TRUE
)
ego <- simplify(
  ego,
  cutoff = 0.6,
  by = "p.adjust",
  select_fun = min
)
# Visualisation 
D <- dotplot(ego, showCategory = 6) + ggtitle("GO BP enrichment (cluster0_CML_intà6 vs les autres clusters)")
#ggsave(filename = "/home/afall/r-docker/Analyses_SnRNA_10_2025/Sans_Balbc/Version_nautilus/Analyses_SnRNA_01_2026/New_Analyse_Pathway_CML_res02_avec_filtrage_spécifique_descommandes/New_Dotplot_enrichGO_cluster0_CML_res02_commande_avancée_filtrageavgetpvalue.png", plot = D, width = 12, height = 7, dpi = 300)

# Pour le cluster 1
# Extraction de DEG
deg_cluster1_CML_intà6 <- FindMarkers(
  data_CML_intà6,
  ident.1 = "1",
  logfc.threshold = 0.25,
  min.pct = 0.1
)
#write.xlsx(deg_cluster1_CML_intà6,
            # "/home/afall/r-docker/Analyses_SnRNA_10_2025/Sans_Balbc/Version_nautilus/Analyses_SnRNA_01_2026/New_Umap_des_CML_TRUEVERSION/DEG_cluster1_CML_intà6_res02.xlsx",
             #rowNames = TRUE)  
# Sélectionner les gènes significatifs du cluster
deg_sig1<- deg_cluster1_CML_intà6[
  deg_cluster1_CML_intà6$p_val_adj < 0.05 &
  abs(deg_cluster1_CML_intà6$avg_log2FC) > 0.5,
]  
genes1 <- rownames(deg_sig1) 
genes1_df <- data.frame(Gene = genes1)
#write.xlsx(
  #genes1_df,
  #"/home/afall/r-docker/Analyses_SnRNA_10_2025/Sans_Balbc/Version_nautilus/Analyses_SnRNA_01_2026/New_Analyse_Pathway_CML_res02_avec_filtrage_spécifique_descommandes/DEG_cluster1_CML_res02_filtrésurpvalueetavglog2FC.xlsx",
  #rowNames = TRUE
#)

## Analyse de DEG
# Avec la base de donnée GO
background_genes1 <- rownames(deg_cluster1_CML_intà6)
ego <- enrichGO(
  gene = genes1,
  universe = background_genes1,
  OrgDb = org.Mm.eg.db,
  keyType = "SYMBOL",
  ont = "BP",
  pAdjustMethod = "BH",
  pvalueCutoff = 0.01,
  qvalueCutoff = 0.05,
  minGSSize = 10,
  maxGSSize = 300,
  readable = TRUE
)
ego <- simplify(
  ego,
  cutoff = 0.6,
  by = "p.adjust",
  select_fun = min
)
# Visualisation 
D <- dotplot(ego, showCategory = 7) + ggtitle("GO BP enrichment (cluster1_CML_intà6 vs les autres clusters)")
#ggsave(filename = "/home/afall/r-docker/Analyses_SnRNA_10_2025/Sans_Balbc/Version_nautilus/Analyses_SnRNA_01_2026/New_Analyse_Pathway_CML_res02_avec_filtrage_spécifique_descommandes/New_Dotplot_enrichGO_cluster1_CML_res02_filtrésurpvalueetavglog2FC.png", plot = D, width = 12, height = 7, dpi = 300)

# Analyse GSEA
#install.packages("msigdbr")
library(msigdbr)
m_df <- msigdbr(species = "Mus musculus", category = "C2")
pathways <- split(m_df$gene_symbol, m_df$gs_name)
ranks <- deg_cluster1_CML_intà6$avg_log2FC
names(ranks) <- rownames(deg_cluster1_CML_intà6)
ranks <- sort(ranks, decreasing = TRUE)
# run fgsea
library(fgsea)
fg <- fgsea(pathways = pathways, stats = ranks, nperm = 10000)
head(fg[order(padj), ])
# Visualisation
top_fg <- fg[order(fg$padj), ][1:20, ]  # top 20: les 20 pathways les plus enrichies 
library(ggplot2)
B1 <- ggplot(top_fg, aes(x = reorder(pathway, NES), y = NES, fill = padj)) +
  geom_col() +
  coord_flip() +
  scale_fill_gradient(low = "red", high = "blue", name = "padj") +
  labs(title = "Top 20 pathways enrichis (GSEA - fgsea), cluster1 CML",
       x = "Pathway", y = "Normalized Enrichment Score (NES)") +
  theme_classic()
#ggsave(filename = "/home/afall/r-docker/Analyses_SnRNA_10_2025/Sans_Balbc/Version_nautilus/Analyses_SnRNA_01_2026/Analyse_GSEA_CML/Barplot_enrich_GSEA_CML_Cluster1.png", plot = B1, width = 12, height = 7, dpi = 300)

# Pour le cluster 2
deg_cluster2_CML_intà6 <- FindMarkers(
  data_CML_intà6,
  ident.1 = "2",
  logfc.threshold = 0.25,
  min.pct = 0.1
)
#write.xlsx(deg_cluster2_CML_intà6,
             #"/home/afall/r-docker/Analyses_SnRNA_10_2025/Sans_Balbc/Version_nautilus/Analyses_SnRNA_01_2026/New_Umap_des_CML_TRUEVERSION/DEG_cluster2_CML_intà6_res02.xlsx",
             #rowNames = TRUE)  
# Sélectionner les gènes significatifs du cluster
deg_sig2<- deg_cluster2_CML_intà6[
  deg_cluster2_CML_intà6$p_val_adj < 0.05 &
  abs(deg_cluster2_CML_intà6$avg_log2FC) > 0.5,
]  
genes2 <- rownames(deg_sig2) 
genes2_df <- data.frame(Gene = genes2)
#write.xlsx(
 # genes2_df,
  #"/home/afall/r-docker/Analyses_SnRNA_10_2025/Sans_Balbc/Version_nautilus/Analyses_SnRNA_01_2026/New_Analyse_Pathway_CML_res02_avec_filtrage_spécifique_descommandes/DEG_cluster2_CML_res02_filtrésurpvalueetavglog2FC.xlsx",
  #rowNames = TRUE
#)

# Avec la base de donnée GO
background_genes2 <- rownames(deg_cluster2_CML_intà6)
ego <- enrichGO(
  gene = genes2,
  universe = background_genes2,
  OrgDb = org.Mm.eg.db,
  keyType = "SYMBOL",
  ont = "BP",
  pAdjustMethod = "BH",
  pvalueCutoff = 0.05,
  qvalueCutoff = 0.2,
  minGSSize = 5,
  maxGSSize = 500,
  readable = TRUE
)
ego <- simplify(
  ego,
  cutoff = 0.6,
  by = "p.adjust",
  select_fun = min
)
# Visualisation 
D <- dotplot(ego, showCategory = 10) + ggtitle("GO BP enrichment (cluster2_CML_intà6 vs les autres clusters)")
#ggsave(filename = "/home/afall/r-docker/Analyses_SnRNA_10_2025/Sans_Balbc/Version_nautilus/Analyses_SnRNA_01_2026/New_analysis_CML_TRUEVERSION/Dotplot_enrichGO_cluster2_CML_res02_intà6.png", plot = D, width = 12, height = 7, dpi = 300)

# Analyse GSEA
m_df <- msigdbr(species = "Mus musculus", category = "C2")
pathways <- split(m_df$gene_symbol, m_df$gs_name)
ranks2 <- deg_cluster2_CML_intà6$avg_log2FC
names(ranks2) <- rownames(deg_cluster2_CML_intà6)
ranks2 <- sort(ranks2, decreasing = TRUE)
# run fgsea
fg2 <- fgsea(pathways = pathways, stats = ranks2, nperm = 10000)
head(fg2[order(padj), ])
# Visualisation
top_fg2 <- fg2[order(fg2$padj), ][1:20, ]  # top 20: les 20 pathways les plus enrichies
B2 <- ggplot(top_fg2, aes(x = reorder(pathway, NES), y = NES, fill = padj)) +
  geom_col() +
  coord_flip() +
  scale_fill_gradient(low = "red", high = "blue", name = "padj") +
  labs(title = "Top 20 pathways enrichis (GSEA - fgsea), cluster2 CML",
       x = "Pathway", y = "Normalized Enrichment Score (NES)") +
  theme_classic()
#ggsave(filename = "/home/afall/r-docker/Analyses_SnRNA_10_2025/Sans_Balbc/Version_nautilus/Analyses_SnRNA_01_2026/Analyse_GSEA_CML/Barplot_enrich_GSEA_CML_Cluster2.png", plot = B2, width = 12, height = 7, dpi = 300)

# Pour le cluster 3
deg_cluster3_CML_intà6 <- FindMarkers(
  data_CML_intà6,
  ident.1 = "3",
  logfc.threshold = 0.25,
  min.pct = 0.1
)
#write.xlsx(deg_cluster3_CML_intà6,
            # "/home/afall/r-docker/Analyses_SnRNA_10_2025/Sans_Balbc/Version_nautilus/Analyses_SnRNA_01_2026/New_Umap_des_CML_TRUEVERSION/DEG_cluster3_CML_intà6_res02.xlsx",
            # rowNames = TRUE)  # Le fichier DEG_cluster3_CML_intà6.xlsx contient les DEG du cluster 3 obtenu en comparant le cluster 3 aux autres clusters (sauf le 3) de la population des CML 
# Sélectionner les gènes significatifs du cluster
deg_sig3 <- deg_cluster3_CML_intà6[
  deg_cluster3_CML_intà6$p_val_adj < 0.05 &
  abs(deg_cluster3_CML_intà6$avg_log2FC) > 0.5,
]  
genes3 <- rownames(deg_sig3) # genes3 ici pour dire les gènes du cluster 3
genes3_df <- data.frame(Gene = genes3)
#write.xlsx(
 # genes3_df,
 # "/home/afall/r-docker/Analyses_SnRNA_10_2025/Sans_Balbc/Version_nautilus/Analyses_SnRNA_01_2026/New_Analyse_Pathway_CML_res02_avec_filtrage_spécifique_descommandes/DEG_cluster3_CML_res02_filtrésurpvalueetavglog2FC.xlsx",
#  rowNames = TRUE
#)
background_genes3 <- rownames(deg_cluster3_CML_intà6)
ego <- enrichGO(
  gene = genes3,
  universe = background_genes3,
  OrgDb = org.Mm.eg.db,
  keyType = "SYMBOL",
  ont = "BP",
  pAdjustMethod = "BH",
  pvalueCutoff = 0.05,
  qvalueCutoff = 0.2,
  minGSSize = 10,
  maxGSSize = 500,
  readable = TRUE
)
ego <- simplify(
  ego,
  cutoff = 0.6,
  by = "p.adjust",
  select_fun = min
)
D <- dotplot(ego, showCategory = 6) + ggtitle("GO BP enrichment (cluster3_CML_intà6 vs les autres clusters)")
#ggsave(filename = "/home/afall/r-docker/Analyses_SnRNA_10_2025/Sans_Balbc/Version_nautilus/Analyses_SnRNA_01_2026/New_Analyse_Pathway_CML_res02_avec_filtrage_spécifique_descommandes/New_Dotplot_enrichGO_cluster3_CML_res02_filtrésurpvalueetavglog2FC.png", plot = D, width = 12, height = 7, dpi = 300)

# Analyse GSEA
ranks3 <- deg_cluster3_CML_intà6$avg_log2FC
names(ranks3) <- rownames(deg_cluster3_CML_intà6)
ranks3 <- sort(ranks3, decreasing = TRUE)
# run fgsea
fg3 <- fgsea(pathways = pathways, stats = ranks3, nperm = 10000)
head(fg3[order(padj), ])
# Visualisation
top_fg3 <- fg3[order(fg3$padj), ][1:20, ]  # top 20: les 20 pathways les plus enrichies
B3 <- ggplot(top_fg3, aes(x = reorder(pathway, NES), y = NES, fill = padj)) +
  geom_col() +
  coord_flip() +
  scale_fill_gradient(low = "red", high = "blue", name = "padj") +
  labs(title = "Top 20 pathways enrichis (GSEA - fgsea), cluster3 CML",
       x = "Pathway", y = "Normalized Enrichment Score (NES)") +
  theme_classic()
#ggsave(filename = "/home/afall/r-docker/Analyses_SnRNA_10_2025/Sans_Balbc/Version_nautilus/Analyses_SnRNA_01_2026/Analyse_GSEA_CML/Barplot_enrich_GSEA_CML_Cluster3.png", plot = B3, width = 12, height = 7, dpi = 300)

# Pour le cluster 4
deg_cluster4_CML_intà6 <- FindMarkers(
  data_CML_intà6,
  ident.1 = "4",
  logfc.threshold = 0.25,
  min.pct = 0.1
)

# Sélectionner les gènes significatifs du cluster
deg_sig <- deg_cluster4_CML_intà6[
  deg_cluster4_CML_intà6$p_val_adj < 0.05 &
  abs(deg_cluster4_CML_intà6$avg_log2FC) > 0.5,
]  # filtrage sur P_value et avg_log2FC
genes4 <- rownames(deg_sig) # récupération du symbol des gènes du cluster 
genes4_df <- data.frame(Gene = genes4)
#write.xlsx(
  #genes4_df,
 # "/home/afall/r-docker/Analyses_SnRNA_10_2025/Sans_Balbc/Version_nautilus/Analyses_SnRNA_01_2026/New_Analyse_Pathway_CML_res02_avec_filtrage_spécifique_descommandes/DEG_cluster4_CML_res02_filtrésurpvalueetavglog2FC.xlsx",
#  rowNames = TRUE
#)

background_genes4 <- rownames(deg_cluster4_CML_intà6)
# Analyse d'enrichissement avec la base de donnée GO
ego <- enrichGO(
  gene = genes4,
  universe = background_genes4,
  OrgDb = org.Mm.eg.db,
  keyType = "SYMBOL",
  ont = "BP",
  pAdjustMethod = "BH",
  pvalueCutoff = 0.01,
  qvalueCutoff = 0.05,
  minGSSize = 10,
  maxGSSize = 300,
  readable = TRUE
)
ego <- simplify(
  ego,
  cutoff = 0.6,
  by = "p.adjust",
  select_fun = min
)
# Visualisation 
D <- dotplot(ego, showCategory = 5) + ggtitle("GO BP enrichment (cluster4_CML_intà6 vs les autres clusters)")
#ggsave(filename = "/home/afall/r-docker/Analyses_SnRNA_10_2025/Sans_Balbc/Version_nautilus/Analyses_SnRNA_01_2026/New_Analyse_Pathway_CML_res02_avec_filtrage_spécifique_descommandes/Dotplot_enrichGO_cluster4_CML_res02_filtrageavgetpvalue.png", plot = D, width = 12, height = 7, dpi = 300)

# Pour le cluster 5
deg_cluster5_CML_intà6 <- FindMarkers(
  data_CML_intà6,
  ident.1 = "5",
  logfc.threshold = 0.25,
  min.pct = 0.1
)
#write.xlsx(deg_cluster5_CML_intà6,
           #  "/home/afall/r-docker/Analyses_SnRNA_10_2025/Sans_Balbc/Version_nautilus/Analyses_SnRNA_01_2026/New_Umap_des_CML_TRUEVERSION/DEG_cluster5_CML_intà6_res02.xlsx",
            # rowNames = TRUE)  
# Sélectionner les gènes significatifs du cluster
deg_sig5 <- deg_cluster5_CML_intà6[
  deg_cluster5_CML_intà6$p_val_adj < 0.05 &
  abs(deg_cluster5_CML_intà6$avg_log2FC) > 0.5,
]  
genes5 <- rownames(deg_sig5) 
genes5_df <- data.frame(Gene = genes5)
#write.xlsx(
  #genes5_df,
  #"/home/afall/r-docker/Analyses_SnRNA_10_2025/Sans_Balbc/Version_nautilus/Analyses_SnRNA_01_2026/New_Analyse_Pathway_CML_res02_avec_filtrage_spécifique_descommandes/DEG_cluster5_CML_res02_filtrésurpvalueetavglog2FC.xlsx",
  #rowNames = TRUE
#)

# Avec la base de donnée GO
background_genes5 <- rownames(deg_cluster5_CML_intà6)
ego <- enrichGO(
  gene = genes5,
  universe = background_genes5,
  OrgDb = org.Mm.eg.db,
  keyType = "SYMBOL",
  ont = "BP",
  pAdjustMethod = "BH",
  pvalueCutoff = 0.01,
  qvalueCutoff = 0.05,
  minGSSize = 10,
  maxGSSize = 300,
  readable = TRUE
)
ego <- simplify(
  ego,
  cutoff = 0.6,
  by = "p.adjust",
  select_fun = min
)
# Visualisation 
D <- dotplot(ego, showCategory = 10) + ggtitle("GO BP enrichment (cluster5_CML_intà6 vs les autres clusters)")
#ggsave(filename = "/home/afall/r-docker/Analyses_SnRNA_10_2025/Sans_Balbc/Version_nautilus/Analyses_SnRNA_01_2026/New_Analyse_Pathway_CML_res02_avec_filtrage_spécifique_descommandes/New_Dotplot_enrichGO_cluster5_CML_res02_filtrésurpvalueetavglog2FC.png", plot = D, width = 12, height = 7, dpi = 300)
```

############ Analyse des pathways en comparant KI vs WT pour chacune des 6 conditions
1) Pour les femelles
```{r}
# Extraction des échantillons femelles
dataF_CML <- subset(data_CML_intà6, subset = orig.ident %in% c("B6_F_WT", "B6_F_KI"))
#dataF_CML  # les CML ici sont à la res 0.2. Résolution sur laquelle nous continuons nos analyses.
#table(dataF_CML$orig.ident)

# Extraction de DEG exprimés entre KI et WT (chez les femelles)
dataF_CML$genotype <- ifelse(grepl("WT", dataF_CML$orig.ident), "WT", "KI")
#table(dataF_CML$genotype)
Idents(dataF_CML) <- "genotype"  
levels(Idents(dataF_CML))
markers_femelle_CML_KI_vs_WT <- FindMarkers(
  dataF_CML,
  ident.1 = "KI",
  ident.2 = "WT",
  logfc.threshold = 0.25,
  min.pct = 0.1
)
#write.xlsx(markers_femelle_CML_KI_vs_WT, "/home/afall/r-docker/Analyses_SnRNA_10_2025/Sans_Balbc/Version_nautilus/Analyses_SnRNA_01_2026/Analyse_pathway_comparaisonKIvsWT_parcondition/DEG_CML_Femelle_KI_vs_WT.xlsx", rowNames = TRUE)

library(ggrepel)
markers_femelle_CML_KI_vs_WT$gene <- rownames(markers_femelle_CML_KI_vs_WT)

# Création colonne "signification" selon les seuils
markers_femelle_CML_KI_vs_WT$signification <- "NS"
markers_femelle_CML_KI_vs_WT$signification[markers_femelle_CML_KI_vs_WT$p_val_adj < 0.05 &
                                   markers_femelle_CML_KI_vs_WT$avg_log2FC > 0.25] <- "Up in KI"
markers_femelle_CML_KI_vs_WT$signification[markers_femelle_CML_KI_vs_WT$p_val_adj < 0.05 &
                                   markers_femelle_CML_KI_vs_WT$avg_log2FC < -0.25] <- "Up in WT"
# Sélectionner les gènes à annoter (les 20 plus différentiels)
genes_to_label <- subset(markers_femelle_CML_KI_vs_WT, p_val_adj < 0.05 & abs(avg_log2FC) > 0.5)
genes_to_label <- genes_to_label[order(abs(genes_to_label$avg_log2FC), decreasing = TRUE), ][1:20, ]
# Tous les points = markers_femelle_CML_KI_vs_WT
 volcano <- ggplot(markers_femelle_CML_KI_vs_WT, aes(x = avg_log2FC, y = -log10(p_val_adj), color = signification)) +
  geom_point(alpha = 0.7, size = 1.5) +
  
  # Annotations = seulement diff_genes
 geom_text_repel(data = genes_to_label, aes(label = gene), size = 3, max.overlaps = 20) +
  
  scale_color_manual(values = c("Up in KI" = "red", "Up in WT" = "blue", "NS" = "grey70")) +
  geom_vline(xintercept = c(-0.25, 0.25), linetype = "dashed") +
  geom_hline(yintercept = -log10(0.05), linetype = "dashed") +
  labs(title = "Volcano plot: KI vs WT (CML Femelle)",
       x = "log2 Fold Change",
       y = "-log10(p_adj)") +
  theme_classic(base_size = 14)
#ggsave(filename = "/home/afall/r-docker/Analyses_SnRNA_10_2025/Sans_Balbc/Version_nautilus/Analyses_SnRNA_01_2026/Analyse_pathway_comparaisonKIvsWT_parcondition/Volcano_CML_femelle_KIvsWT.png", plot = volcano, width = 12, height = 7, dpi = 300)
```

1) a)Analyse de DEG chez les femelles
```{r}
### PATHWAY
library(enrichplot)
library(msigdbr)

# Récupérer la liste de gènes différentiellements exprimés 
sigF <- subset(markers_femelle_CML_KI_vs_WT, p_val_adj < 0.05 & abs(avg_log2FC) > 0.5)
#sigF   # Filtrage sur marqueurs des femelles
genes_sym <- rownames(sigF) # récupération du symbol des gènes 
# Conversion des identifiants d'entrée (ici nous transformons les gènes en indentifiants d'entrée c'est à dire des chiffres)
conv <- bitr(rownames(markers_femelle_CML_KI_vs_WT), fromType="SYMBOL", toType="ENTREZID", OrgDb="org.Mm.eg.db")
genes_or_entrezF <- conv$ENTREZID[conv$SYMBOL %in% genes_sym]
universe_entrez <- conv$ENTREZID

ego_all <- enrichGO(
  gene = genes_or_entrezF,
  OrgDb = org.Mm.eg.db,
  keyType = "ENTREZID",
  ont = "BP",
  pAdjustMethod = "BH",
  pvalueCutoff = 0.01,
  qvalueCutoff = 0.05,
  minGSSize = 10,
  maxGSSize = 300,
  readable = TRUE
)
ego_all <- simplify(
  ego_all,
  cutoff = 0.6,
  by = "p.adjust",
  select_fun = min
)
# Visualisation 
D <- dotplot(ego_all, showCategory = 20) + ggtitle("GO BP enrichment (CML femelles, KI vs WT)")
#ggsave(filename = "/home/afall/r-docker/Analyses_SnRNA_10_2025/Sans_Balbc/Version_nautilus/Analyses_SnRNA_01_2026/Analyse_pathway_comparaisonKIvsWT_parcondition/Dotplot_enrichGo_CML_femelle_KIvsWT.png", plot = D, width = 12, height = 7, dpi = 300)

library(ReactomePA)
ereact <- enrichPathway(gene = genes_or_entrezF, organism="mouse", pvalueCutoff = 0.01, qvalueCutoff = 0.05)
B <- barplot(ereact, showCategory= 4) + ggtitle(" REACTOME enrichment (CML Femelles, KI vs WT)")
#ggsave(filename = "/home/afall/r-docker/Analyses_SnRNA_10_2025/Sans_Balbc/Version_nautilus/Analyses_SnRNA_01_2026/Analyse_pathway_comparaisonKIvsWT_parcondition/Barplot_enrich_REACTOME_CML_femelle_KIvsWT.png", plot = B, width = 12, height = 7, dpi = 300)

# Analyse GSEA des femelles
ranksF <- markers_femelle_CML_KI_vs_WT$avg_log2FC
names(ranksF) <- rownames(markers_femelle_CML_KI_vs_WT)
ranksF <- sort(ranksF, decreasing = TRUE)
# run fgsea
fgF <- fgsea(pathways = pathways, stats = ranksF, nperm = 10000)
head(fgF[order(padj), ])
# Visualisation
top_fgF <- fgF[order(fgF$padj), ][1:20, ]  # top 20: les 20 pathways les plus enrichies
BF <- ggplot(top_fgF, aes(x = reorder(pathway, NES), y = NES, fill = padj)) +
  geom_col() +
  coord_flip() +
  scale_fill_gradient(low = "red", high = "blue", name = "padj") +
  labs(title = "Top 20 pathways enrichis (GSEA - fgsea), CML Femelles",
       x = "Pathway", y = "Normalized Enrichment Score (NES)") +
  theme_classic()
#ggsave(filename = "/home/afall/r-docker/Analyses_SnRNA_10_2025/Sans_Balbc/Version_nautilus/Analyses_SnRNA_01_2026/Analyse_GSEA_CML/Barplot_enrich_GSEA_CML_Femelles.png", plot = BF, width = 12, height = 7, dpi = 300)
```

2) Pour les males 
```{r}
# Extraction des échantillons males
dataM_CML <- subset(data_CML_intà6, subset = orig.ident %in% c("B6_M_WT", "B6_M_KI"))
#table(dataM_CML$orig.ident)

# Extraction de DEG exprimés entre KI et WT (chez les males)
dataM_CML$genotype <- ifelse(grepl("WT", dataM_CML$orig.ident), "WT", "KI")
#table(dataM_CML$genotype)
Idents(dataM_CML) <- "genotype"  
#levels(Idents(dataM_CML))
markers_male_CML_KI_vs_WT <- FindMarkers(
  dataM_CML,
  ident.1 = "KI",
  ident.2 = "WT",
  logfc.threshold = 0.25,
  min.pct = 0.1
)
#write.xlsx(markers_male_CML_KI_vs_WT, "/home/afall/r-docker/Analyses_SnRNA_10_2025/Sans_Balbc/Version_nautilus/Analyses_SnRNA_01_2026/Analyse_pathway_comparaisonKIvsWT_parcondition/DEG_CML_male_KI_vs_WT.xlsx", rowNames = TRUE)

library(ggrepel)
markers_male_CML_KI_vs_WT$gene <- rownames(markers_male_CML_KI_vs_WT)

# Création colonne "signification" selon les seuils
markers_male_CML_KI_vs_WT$signification <- "NS"
markers_male_CML_KI_vs_WT$signification[markers_male_CML_KI_vs_WT$p_val_adj < 0.05 &
                                   markers_male_CML_KI_vs_WT$avg_log2FC > 0.25] <- "Up in KI"
markers_male_CML_KI_vs_WT$signification[markers_male_CML_KI_vs_WT$p_val_adj < 0.05 &
                                   markers_male_CML_KI_vs_WT$avg_log2FC < -0.25] <- "Up in WT"
# Sélectionner les gènes à annoter (les 20 plus différentiels)
genes_to_label <- subset(markers_male_CML_KI_vs_WT, p_val_adj < 0.05 & abs(avg_log2FC) > 0.5)
genes_to_label <- genes_to_label[order(abs(genes_to_label$avg_log2FC), decreasing = TRUE), ][1:20, ]
# Tous les points = markers_male_CML_KI_vs_WT
 volcano <- ggplot(markers_male_CML_KI_vs_WT, aes(x = avg_log2FC, y = -log10(p_val_adj), color = signification)) +
  geom_point(alpha = 0.7, size = 1.5) +
  
  # Annotations = seulement diff_genes
 geom_text_repel(data = genes_to_label, aes(label = gene), size = 3, max.overlaps = 20) +
  
  scale_color_manual(values = c("Up in KI" = "red", "Up in WT" = "blue", "NS" = "grey70")) +
  geom_vline(xintercept = c(-0.25, 0.25), linetype = "dashed") +
  geom_hline(yintercept = -log10(0.05), linetype = "dashed") +
  labs(title = "Volcano plot: KI vs WT (CML male)",
       x = "log2 Fold Change",
       y = "-log10(p_adj)") +
  theme_classic(base_size = 14)
#ggsave(filename = "/home/afall/r-docker/Analyses_SnRNA_10_2025/Sans_Balbc/Version_nautilus/Analyses_SnRNA_01_2026/Analyse_pathway_comparaisonKIvsWT_parcondition/Volcano_CML_male_KIvsWT.png", plot = volcano, width = 12, height = 7, dpi = 300)

```

2) a)Analyse de DEG chez les males
```{r}
# Récupérer la liste de gènes différentiellements exprimés 
sigM <- subset(markers_male_CML_KI_vs_WT, p_val_adj < 0.05 & abs(avg_log2FC) > 0.5)
genes_sym <- rownames(sigM) # récupération du symbol des gènes 
# Conversion des identifiants d'entrée ( ici nous transformons les gènes en indentifiants d'entrée c'est à dire des chiffres)
conv <- bitr(rownames(markers_male_CML_KI_vs_WT), fromType="SYMBOL", toType="ENTREZID", OrgDb="org.Mm.eg.db")
genes_or_entrezM <- conv$ENTREZID[conv$SYMBOL %in% genes_sym]
universe_entrez <- conv$ENTREZID

ego_all <- enrichGO(
  gene = genes_or_entrezM,
  OrgDb = org.Mm.eg.db,
  keyType = "ENTREZID",
  ont = "BP",
  pAdjustMethod = "BH",
  pvalueCutoff = 0.05,
  qvalueCutoff = 0.05,
  minGSSize = 10,
  maxGSSize = 500,
  readable = TRUE
)
#ego_all <- simplify(
 #ego_all,
 #cutoff = 0.6,
 #by = "p.adjust",
 #select_fun = min
#)
# Visualisation 
D <- dotplot(ego_all, showCategory = 8) + ggtitle("GO BP enrichment (CML males, KI vs WT)")
#ggsave(filename = "/home/afall/r-docker/Analyses_SnRNA_10_2025/Sans_Balbc/Version_nautilus/Analyses_SnRNA_01_2026/Analyse_pathway_comparaisonKIvsWT_parcondition/Dotplot_enrichGo_CML_male_KIvsWT.png", plot = D, width = 12, height = 7, dpi = 300)
# Analyse avec REACTOME
ereact <- enrichPathway(gene = genes_or_entrezM, organism="mouse", pvalueCutoff = 0.01, qvalueCutoff = 0.05)
B <- barplot(ereact, showCategory= 4) + ggtitle(" REACTOME enrichment (CML males, KI vs WT)")
#ggsave(filename = "/home/afall/r-docker/Analyses_SnRNA_10_2025/Sans_Balbc/Version_nautilus/Analyses_SnRNA_01_2026/Analyse_pathway_comparaisonKIvsWT_parcondition/Barplot_enrich_REACTOME_CML_male_KIvsWT.png", plot = B, width = 12, height = 7, dpi = 300)

# Analyse GSEA des males
ranksM <- markers_male_CML_KI_vs_WT$avg_log2FC
names(ranksM) <- rownames(markers_male_CML_KI_vs_WT)
ranksM <- sort(ranksM, decreasing = TRUE)
# run fgsea
fgM <- fgsea(pathways = pathways, stats = ranksM, nperm = 10000)
head(fgM[order(padj), ])
# Visualisation
top_fgM <- fgM[order(fgM$padj), ][1:20, ]  # top 20: les 20 pathways les plus enrichies
BM <- ggplot(top_fgM, aes(x = reorder(pathway, NES), y = NES, fill = padj)) +
  geom_col() +
  coord_flip() +
  scale_fill_gradient(low = "red", high = "blue", name = "padj") +
  labs(title = "Top 20 pathways enrichis (GSEA - fgsea), CML males",
       x = "Pathway", y = "Normalized Enrichment Score (NES)") +
  theme_classic()
#ggsave(filename = "/home/afall/r-docker/Analyses_SnRNA_10_2025/Sans_Balbc/Version_nautilus/Analyses_SnRNA_01_2026/Analyse_GSEA_CML/Barplot_enrich_GSEA_CML_males.png", plot = BM, width = 12, height = 7, dpi = 300)
```

3) Pour les males castrés 
```{r}
# Extraction des échantillons males castrés
dataMC_CML <- subset(data_CML_intà6, subset = orig.ident %in% c("B6_M_Ox_WT", "B6_M_Ox_KI"))
#table(dataMC_CML$orig.ident)

# Extraction de DEG exprimés entre KI et WT (chez les males)
dataMC_CML$genotype <- ifelse(grepl("WT", dataMC_CML$orig.ident), "WT", "KI")
#table(dataMC_CML$genotype)
Idents(dataMC_CML) <- "genotype"  
#levels(Idents(dataMC_CML))
markers_malecastre_CML_KI_vs_WT <- FindMarkers(
  dataMC_CML,
  ident.1 = "KI",
  ident.2 = "WT",
  logfc.threshold = 0.25,
  min.pct = 0.1
)
#write.xlsx(markers_malecastre_CML_KI_vs_WT, "/home/afall/r-docker/Analyses_SnRNA_10_2025/Sans_Balbc/Version_nautilus/Analyses_SnRNA_01_2026/Analyse_pathway_comparaisonKIvsWT_parcondition/DEG_CML_malecastre_KI_vs_WT.xlsx", rowNames = TRUE)

markers_malecastre_CML_KI_vs_WT$gene <- rownames(markers_malecastre_CML_KI_vs_WT)

# Création colonne "signification" selon les seuils
markers_malecastre_CML_KI_vs_WT$signification <- "NS"
markers_malecastre_CML_KI_vs_WT$signification[markers_malecastre_CML_KI_vs_WT$p_val_adj < 0.05 &
                                   markers_malecastre_CML_KI_vs_WT$avg_log2FC > 0.25] <- "Up in KI"
markers_malecastre_CML_KI_vs_WT$signification[markers_malecastre_CML_KI_vs_WT$p_val_adj < 0.05 &
                                   markers_malecastre_CML_KI_vs_WT$avg_log2FC < -0.25] <- "Up in WT"
# Sélectionner les gènes à annoter (les 20 plus différentiels)
genes_to_label <- subset(markers_malecastre_CML_KI_vs_WT, p_val_adj < 0.05 & abs(avg_log2FC) > 0.5)
genes_to_label <- genes_to_label[order(abs(genes_to_label$avg_log2FC), decreasing = TRUE), ][1:20, ]
# Tous les points = markers_malecastre_CML_KI_vs_WT
 volcano <- ggplot(markers_malecastre_CML_KI_vs_WT, aes(x = avg_log2FC, y = -log10(p_val_adj), color = signification)) +
  geom_point(alpha = 0.7, size = 1.5) +
  
  # Annotations = seulement diff_genes
 geom_text_repel(data = genes_to_label, aes(label = gene), size = 3, max.overlaps = 20) +
  
  scale_color_manual(values = c("Up in KI" = "red", "Up in WT" = "blue", "NS" = "grey70")) +
  geom_vline(xintercept = c(-0.25, 0.25), linetype = "dashed") +
  geom_hline(yintercept = -log10(0.05), linetype = "dashed") +
  labs(title = "Volcano plot: KI vs WT (CML male castré)",
       x = "log2 Fold Change",
       y = "-log10(p_adj)") +
  theme_classic(base_size = 14)
#ggsave(filename = "/home/afall/r-docker/Analyses_SnRNA_10_2025/Sans_Balbc/Version_nautilus/Analyses_SnRNA_01_2026/Analyse_pathway_comparaisonKIvsWT_parcondition/Volcano_CML_malecastre_KIvsWT.png", plot = volcano, width = 12, height = 7, dpi = 300)
```

3) a)Analyse de DEG chez les males castrés
```{r}
# Récupérer la liste de gènes différentiellements exprimés 
sigMC <- subset(markers_malecastre_CML_KI_vs_WT, p_val_adj < 0.05 & abs(avg_log2FC) > 0.5)
genes_sym <- rownames(sigMC) # récupération du symbol des gènes 
# Conversion des identifiants d'entrée ( ici nous transformons les gènes en indentifiants d'entrée c'est à dire des chiffres)
conv <- bitr(rownames(markers_malecastre_CML_KI_vs_WT), fromType="SYMBOL", toType="ENTREZID", OrgDb="org.Mm.eg.db")
genes_or_entrezMC <- conv$ENTREZID[conv$SYMBOL %in% genes_sym]
universe_entrez <- conv$ENTREZID

ego_all <- enrichGO(
  gene = genes_or_entrezMC,
  OrgDb = org.Mm.eg.db,
  keyType = "ENTREZID",
  ont = "BP",
  pAdjustMethod = "BH",
  pvalueCutoff = 0.01,
  qvalueCutoff = 0.05,
  minGSSize = 10,
  maxGSSize = 300,
  readable = TRUE
)
ego_all <- simplify(
 ego_all,
 cutoff = 0.6,
 by = "p.adjust",
 select_fun = min
)
# Visualisation 
D <- dotplot(ego_all, showCategory = 9) + ggtitle("GO BP enrichment (CML males castrés, KI vs WT)")
#ggsave(filename = "/home/afall/r-docker/Analyses_SnRNA_10_2025/Sans_Balbc/Version_nautilus/Analyses_SnRNA_01_2026/Analyse_pathway_comparaisonKIvsWT_parcondition/Dotplot_enrichGo_CML_malecastre_KIvsWT.png", plot = D, width = 12, height = 7, dpi = 300)

# Analyse avec REACTOME
ereact <- enrichPathway(gene = genes_or_entrezMC, organism="mouse", pvalueCutoff = 0.01, qvalueCutoff = 0.05)
B <- barplot(ereact, showCategory= 7) + ggtitle(" REACTOME enrichment (CML males castrés, KI vs WT)")
#ggsave(filename = "/home/afall/r-docker/Analyses_SnRNA_10_2025/Sans_Balbc/Version_nautilus/Analyses_SnRNA_01_2026/Analyse_pathway_comparaisonKIvsWT_parcondition/Barplot_enrich_REACTOME_CML_malecastre_KIvsWT.png", plot = B, width = 12, height = 7, dpi = 300)

# Analyse GSEA des males castrés
ranksMC <- markers_malecastre_CML_KI_vs_WT$avg_log2FC
names(ranksMC) <- rownames(markers_malecastre_CML_KI_vs_WT)
ranksMC <- sort(ranksMC, decreasing = TRUE)
# run fgsea
fgMC <- fgsea(pathways = pathways, stats = ranksMC, nperm = 10000)
head(fgMC[order(padj), ])
# Visualisation
top_fgMC <- fgMC[order(fgMC$padj), ][1:20, ]  # top 20: les 20 pathways les plus enrichies
BMC <- ggplot(top_fgMC, aes(x = reorder(pathway, NES), y = NES, fill = padj)) +
  geom_col() +
  coord_flip() +
  scale_fill_gradient(low = "red", high = "blue", name = "padj") +
  labs(title = "Top 20 pathways enrichis (GSEA - fgsea), CML males castrés",
       x = "Pathway", y = "Normalized Enrichment Score (NES)") +
  theme_classic()
#ggsave(filename = "/home/afall/r-docker/Analyses_SnRNA_10_2025/Sans_Balbc/Version_nautilus/Analyses_SnRNA_01_2026/Analyse_GSEA_CML/Barplot_enrich_GSEA_CML_males_castres.png", plot = BMC, width = 12, height = 7, dpi = 300)
```
