---
title: "Intégration_données_Seurat"
author: "Anna Fall"
date: "2025-07-10"
output: html_document
---

# Prétraitement de chaque objet
```{r}
library(dplyr)
#install.packages('Seurat')
library(Seurat)
library(patchwork)
options(future.globals.maxSize = 1e9)
#install.packages('SeuratObject')
library(SeuratObject)
library(magrittr)  # Charger le package
library(ggplot2)

#install.packages("ragg", dependencies = TRUE)
#install.packages("pkgdown", dependencies = TRUE)
#install.packages("devtools", dependencies = TRUE)
#install.packages("ragg", type = "source")

#install.packages("devtools", dependencies = TRUE)

#install.packages("devtools")
library(devtools)
devtools::install_github("satijalab/seurat-data")
library(SeuratData)
install.packages("R.utils")
devtools::install_github("satijalab/seurat-wrappers")
library(SeuratWrappers)
#devtools::install_github("satijalab/azimuth")
#library(Azimuth)  # Ce library peut servir pour l'annotation des types cellulaires avec seurat  

#les matrices sans doublet
Sys.unsetenv("RENV_PROJECT")
if ("renv" %in% loadedNamespaces()) unloadNamespace("renv")
load("/home/afall/r_docker/Filtrage_soupx_doubletfinder/dat1_DF.Robj")
dat1_DF #pour data 1
load("/home/afall/r_docker/Filtrage_soupx_doubletfinder/dat2_DF.Robj")
dat2_DF
load("/home/afall/r_docker/Filtrage_soupx_doubletfinder/dat3_DF.Robj")
dat3_DF
load("/home/afall/r_docker/Filtrage_soupx_doubletfinder/dat4_DF.Robj")
dat4_DF
load("/home/afall/r_docker/Filtrage_soupx_doubletfinder/dat5_DF.Robj")
dat5_DF
load("/home/afall/r_docker/Filtrage_soupx_doubletfinder/dat6_DF.Robj")
dat6_DF
load("/home/afall/r_docker/Filtrage_soupx_doubletfinder/dat7_DF.Robj")
dat7_DF
load("/home/afall/r_docker/Filtrage_soupx_doubletfinder/dat8_DF.Robj")
dat8_DF


```

# Analyse des données sans les souris Balbc 
## Filtrage avant intégration 

```{r}
# objets séparés
samples2 <- list(dat1_DF, dat2_DF, dat3_DF, dat4_DF, dat7_DF, dat8_DF) 
samples2

samples2 <- lapply(samples2, function(obj) {
  DefaultAssay(obj) <- "RNA"
  
  return(obj)
})
samples2
# Ajouter les étapes nécessaires à chaque objet
samples2 <- lapply(samples2, function(obj) {
  obj <- NormalizeData(obj)
  obj <- FindVariableFeatures(obj)
  obj <- ScaleData(obj)
  obj <- RunPCA(obj)
  return(obj)
})
samples2
```


### Intégration des donées

```{r}
# Trouver les ancres avec RPCA
anchors2 <- FindIntegrationAnchors(object.list = samples2,
                                  anchor.features = 2000,  #à enlever si possible
                                  reduction = "rpca",
                                  dims = 1:30)

# Intégration
data.integrated2 <- IntegrateData(anchorset = anchors2, dims = 1:30)
data.integrated2
```

#### Analyse post-intégration

```{r}
#  Analyse post-intégration
DefaultAssay(data.integrated2) <- "integrated"
data.integrated2 <- ScaleData(data.integrated2)
data.integrated2 <- RunPCA(data.integrated2)
Pl2 <- DimPlot(data.integrated2, group.by = "orig.ident")
#Pl2
data.integrated2
#ggsave(filename = "/home/rstudio/Intégration_données_Sbalbc_après_soupxetdblfind.jpg", plot = Pl2, height = 7, width = 7, dpi = 100)
str(data.integrated2)
head(colnames(data.integrated2)) 
tail(colnames(data.integrated2)) 
table(data.integrated2$orig.ident)

```

##### Clustering

```{r}
data.integrated2 <- FindNeighbors(data.integrated2, dims = 1:30)
# résolution à 0.5

data.integrated2 <- FindClusters(data.integrated2, resolution = 0.5)
head(Idents(data.integrated2), 5)
data.integrated2 <- RunUMAP(data.integrated2, dims = 1:30, seed.use = 42)
U2 <- DimPlot(data.integrated2, reduction = "umap", group.by = "orig.ident")
U2
ggsave(filename = "/home/afall/r_docker/Analyses_SnRNA_10_2025/Sans_Balbc/Version_nautilus/res_0.5/Int_UMAP_0,5_par_échantillon_Sbalbc_après_soupxetdblfind.jpg", plot = U2, height = 7, width = 7, dpi = 100)
# Umap annoté par cluster 
plotU2<- DimPlot(data.integrated2, reduction="umap", label=TRUE, pt.size=0.5)
plotU2
ggsave(filename = "/home/afall/r_docker/Analyses_SnRNA_10_2025/Sans_Balbc/Version_nautilus/res_0.5/UMAP_0,5_par_cluster_Sbalbc_après_soupxetdblfind.jpg", plot = plotU2, height = 7, width = 7, dpi = 100)

```
### Nre de noyaux par cluster 

```{r}
tb <- table(Idents(data.integrated2))
df <- as.data.frame(tb)
colnames(df) <- c("Cluster", "Noyaux")
write.table(tb, file = "/home/afall/r_docker/Analyses_SnRNA_10_2025/Sans_Balbc/Version_nautilus/Analyse_différentielle_types_cellulaires/Demandes_du_30_10_2025/Nbre_noyau_par_cluster_Sbalbc_res05.txt",
            sep = "\t", quote = FALSE, col.names = NA)

# Créer un graphique avec ggplot2
p <- ggplot(df, aes(x = Cluster, y = Noyaux)) +
  geom_bar(stat = "identity", fill = "steelblue") +
  theme_minimal() +
  labs(title = "Nombre de noyaux par cluster",
       x = "Cluster",
       y = "Nombre de noyaux")

# Sauvegarder le graphique
ggsave(filename = "/home/afall/r_docker/Analyses_SnRNA_10_2025/Sans_Balbc/Version_nautilus/Analyse_différentielle_types_cellulaires/Demandes_du_30_10_2025/Réprésentation_nbre_noyau_par_cluster_Sbalbc_res05.jpg",
       plot = p, height = 7, width = 7, dpi = 100)
```

###### Extraction des gènes marqueurs

```{r}
# Les pré analyses nécessaires avant l'extraction des gènes marqueurs
library(openxlsx)
Assays(data.integrated2) # Voir les assays présents dans nos données
DefaultAssay(data.integrated2)  # voir sur lequel on travail actuellement
Layers(data.integrated2[["RNA"]]) # Voir les layers dans l’assay RNA
# Explication
#DefaultAssay(data.integrated) <- "RNA"       # On fait ce code ( ou on par sur l'assay RNA) si on veut extraire les DEGs, les expressions brutes
#DefaultAssay(data.integrated) <- "integrated" # On fait ce code quand on veut faire du clustering ou UMAP parce que l'assay integrated conteint les données corrigés sans batch effect 

# Donc pour l'extraction des DEGs :
DefaultAssay(data.integrated2) <- "RNA" # on va d'abord sur l'assay RNA 
data.integrated2[["RNA"]] <- JoinLayers(data.integrated2[["RNA"]])  #  VU QU'IL y'a plusieurs layers des counts et data alors on les combinent pour n'obténier qu'un data et un counts
Layers(data.integrated2[["RNA"]])

# Réinitialisation à des clusters numériques
Idents(data.integrated2) <- data.integrated2$seurat_clusters  # Au lieu de réprendre les analyses pour avoir l'annotation par chiffre et non l'annotation par types cellulaires, il faut juste faire ce code pour changer l'annotation aux clusters présents dans nos données 
levels(Idents(data.integrated2))
markers <- FindMarkers(data.integrated2, ident.1 = 0)
head(markers)
head(rownames(markers))

```


```{r}
library(tibble)
# Création de onction pour extraire les gènes marqueurs de tous les clusters et enregistrer le fichier Excel
find_all_markers <- function(data.integrated2) {
  # Utiliser les identités actuelles de l'objet
  clusters <- levels(Idents(data.integrated2))
  all_markers <- data.frame()  # DataFrame vide pour stocker les résultats
  
  for (cluster in clusters) {
    cat("Traitement du cluster", cluster, "\n")
    
    # Identifier les gènes marqueurs pour chaque cluster
    markers <- FindMarkers(data.integrated2, ident.1 = cluster, min.pct = 0.25)
    
    # Convertir en data.frame classique et ajouter la colonne 'gene'
    markers_df <- as.data.frame(markers)
    markers_df <- rownames_to_column(markers_df, var = "gene")
    
    # Extraire les 50 gènes les plus exprimés
    top_genes <- markers_df %>%
      arrange(desc(avg_log2FC)) %>%
      head(50)
    
    # Récupérer les noms des gènes
    cluster_genes <- top_genes$gene
    
    # Ajouter les gènes marqueurs dans une colonne spécifique pour ce cluster
    if (ncol(all_markers) == 0) {
      all_markers <- data.frame(cluster_genes)
      colnames(all_markers) <- paste("Cluster", cluster)
    } else {
      all_markers <- cbind(all_markers, cluster_genes)
      colnames(all_markers)[ncol(all_markers)] <- paste("Cluster", cluster)
    }
    
    # Optionnel : Visualiser les gènes avec DotPlot / FeaturePlot
    # DotPlot(data.integrated2, features = cluster_genes) + RotatedAxis()
    # FeaturePlot(data.integrated2, features = cluster_genes)
  }
  
  # Enregistrer le tableau dans un fichier Excel
  write.xlsx(all_markers,
             "/home/afall/r_docker/Analyses_SnRNA_10_2025/Sans_Balbc/Version_nautilus/res_0.5/Genes_marqueurs_données_Sbalbc_res05.xlsx",
             row.names = FALSE)
  
  return(all_markers)
}

# Appliquer la fonction
all_markers_list <- find_all_markers(data.integrated2)

# Afficher le résultat
all_markers_list
```


####### UMAP par cluster

```{r}
data.integrated2
# Faire les UMAPs 1 PAR 1 de chaque cluster 
plotC0<- DimPlot(data.integrated2, reduction = "umap", 
        cells.highlight = list(
          "Cluster 0" = WhichCells(data.integrated2, expression = seurat_clusters == "0")
        ), 
        cols.highlight = c("red"), 
        cols = "gray")
plotC0
ggsave(filename = "/home/afall/r_docker/Analyses_SnRNA_10_2025/Sans_Balbc/Version_nautilus/res_0.5/UMAP_Cluster0_SBalbc_res05.jpg", plot = plotC0, height = 7, width = 7, dpi = 100)

plotC1 <- DimPlot(data.integrated2, reduction = "umap", 
  cells.highlight = list("Cluster 1" = WhichCells(data.integrated2, expression = seurat_clusters == "1")),
  cols.highlight = c("brown"), 
  cols = "gray")
plotC1
ggsave(filename = "/home/afall/r_docker/Analyses_SnRNA_10_2025/Sans_Balbc/Version_nautilus/res_0.5/UMAP_Cluster1_SBalbc_res05.jpg", plot = plotC1, height = 7, width = 7, dpi = 100)

plotC2 <- DimPlot(data.integrated2, reduction = "umap", 
        cells.highlight = list(
          "Cluster 2" = WhichCells(data.integrated2, expression = seurat_clusters == "2")
        ), 
        cols.highlight = c("blue"), 
        cols = "gray")
ggsave(filename = "/home/afall/r_docker/Analyses_SnRNA_10_2025/Sans_Balbc/Version_nautilus/res_0.5/UMAP_Cluster2_SBalbc_res05.jpg", plot = plotC2, height = 7, width = 7, dpi = 100)

plotC3 <- DimPlot(data.integrated2, reduction = "umap", 
        cells.highlight = list(
          "Cluster 3" = WhichCells(data.integrated2, expression = seurat_clusters == "3")
        ), 
        cols.highlight = c("green"), 
        cols = "gray")
ggsave(filename = "/home/afall/r_docker/Analyses_SnRNA_10_2025/Sans_Balbc/Version_nautilus/res_0.5/UMAP_Cluster3_SBalbc_res05.jpg", plot = plotC3, height = 7, width = 7, dpi = 100)

plotC4<- DimPlot(data.integrated2, reduction = "umap", 
        cells.highlight = list(
         "Cluster 4" = WhichCells(data.integrated2, expression = seurat_clusters == "4")
        ), 
        cols.highlight = c("yellow"), 
        cols = "gray")
ggsave(filename = "/home/afall/r_docker/Analyses_SnRNA_10_2025/Sans_Balbc/Version_nautilus/res_0.5/UMAP_Cluster4_SBalbc_res05.jpg", plot = plotC4, height = 7, width = 7, dpi = 100)

plotC5<- DimPlot(data.integrated2, reduction = "umap", 
        cells.highlight = list(
          "Cluster 5" = WhichCells(data.integrated2, expression = seurat_clusters == "5")
        ), 
        cols.highlight = c("pink"), 
        cols = "gray")
ggsave(filename = "/home/afall/r_docker/Analyses_SnRNA_10_2025/Sans_Balbc/Version_nautilus/res_0.5/UMAP_Cluster5_SBalbc_res05.jpg", plot = plotC5, height = 7, width = 7, dpi = 100)

plotC6 <- DimPlot(data.integrated2, reduction = "umap", 
        cells.highlight = list(
          "Cluster 6" = WhichCells(data.integrated2, expression = seurat_clusters == "6")
        ), 
        cols.highlight = c("orange"), 
        cols = "gray")
plotC6
ggsave(filename = "/home/afall/r_docker/Analyses_SnRNA_10_2025/Sans_Balbc/Version_nautilus/res_0.5/UMAP_Cluster6_SBalbc_res05.jpg", plot = plotC6, height = 7, width = 7, dpi = 100)

plotC7<- DimPlot(data.integrated2, reduction = "umap", 
        cells.highlight = list(
          "Cluster 7" = WhichCells(data.integrated2, expression = seurat_clusters == "7")
        ), 
        cols.highlight = c("black"), 
        cols = "gray")
ggsave(filename = "/home/afall/r_docker/Analyses_SnRNA_10_2025/Sans_Balbc/Version_nautilus/res_0.5/UMAP_Cluster7_SBalbc_res05.jpg", plot = plotC7, height = 7, width = 7, dpi = 100)

plotC8<- DimPlot(data.integrated2, reduction = "umap", 
        cells.highlight = list(
          "Cluster 8" = WhichCells(data.integrated2, expression = seurat_clusters == "8")
        ), 
        cols.highlight = c("salmon"), 
        cols = "gray")
ggsave(filename = "/home/afall/r_docker/Analyses_SnRNA_10_2025/Sans_Balbc/Version_nautilus/res_0.5/UMAP_Cluster8_SBalbc_res05.jpg", plot = plotC8, height = 7, width = 7, dpi = 100)

plotC9 <- DimPlot(data.integrated2, reduction = "umap", 
        cells.highlight = list(
          "Cluster 9" = WhichCells(data.integrated2, expression = seurat_clusters == "9")
        ), 
        cols.highlight = c("darkgreen"), 
        cols = "gray")
ggsave(filename = "/home/afall/r_docker/Analyses_SnRNA_10_2025/Sans_Balbc/Version_nautilus/res_0.5/UMAP_Cluster9_SBalbc_res05.jpg", plot = plotC9, height = 7, width = 7, dpi = 100)

plotC10 <- DimPlot(data.integrated2, reduction = "umap", 
        cells.highlight = list(
          "Cluster 10" = WhichCells(data.integrated2, expression = seurat_clusters == "10")
        ), 
        cols.highlight = c("lightgreen"), 
        cols = "gray")
plotC10
ggsave(filename = "/home/afall/r_docker/Analyses_SnRNA_10_2025/Sans_Balbc/Version_nautilus/res_0.5/UMAP_Cluster10_SBalbc_res05.jpg", plot = plotC10, height = 7, width = 7, dpi = 100)

plotC11 <- DimPlot(data.integrated2, reduction = "umap", 
  cells.highlight = list("Cluster 11" = WhichCells(data.integrated2, expression = seurat_clusters == "11")),
  cols.highlight = c("brown"), 
  cols = "gray")
plotC11
ggsave(filename = "/home/afall/r_docker/Analyses_SnRNA_10_2025/Sans_Balbc/Version_nautilus/res_0.5/UMAP_Cluster11_SBalbc_res05.jpg", plot = plotC11, height = 7, width = 7, dpi = 100)

plotC12 <- DimPlot(data.integrated2, reduction = "umap", 
        cells.highlight = list(
          "Cluster 12" = WhichCells(data.integrated2, expression = seurat_clusters == "12")
        ), 
        cols.highlight = c("blue"), 
        cols = "gray")
ggsave(filename = "/home/afall/r_docker/Analyses_SnRNA_10_2025/Sans_Balbc/Version_nautilus/res_0.5/UMAP_Cluster12_SBalbc_res05.jpg", plot = plotC12, height = 7, width = 7, dpi = 100)

plotC13 <- DimPlot(data.integrated2, reduction = "umap", 
        cells.highlight = list(
          "Cluster 13" = WhichCells(data.integrated2, expression = seurat_clusters == "13")
        ), 
        cols.highlight = c("green"), 
        cols = "gray")
ggsave(filename = "/home/afall/r_docker/Analyses_SnRNA_10_2025/Sans_Balbc/Version_nautilus/res_0.5/UMAP_Cluster13_SBalbc_res05.jpg", plot = plotC13, height = 7, width = 7, dpi = 100)

plotC14<- DimPlot(data.integrated2, reduction = "umap", 
        cells.highlight = list(
         "Cluster 14" = WhichCells(data.integrated2, expression = seurat_clusters == "14")
        ), 
        cols.highlight = c("yellow"), 
        cols = "gray")
ggsave(filename = "/home/afall/r_docker/Analyses_SnRNA_10_2025/Sans_Balbc/Version_nautilus/res_0.5/UMAP_Cluster14_SBalbc_res05.jpg", plot = plotC14, height = 7, width = 7, dpi = 100)

plotC15<- DimPlot(data.integrated2, reduction = "umap", 
        cells.highlight = list(
          "Cluster 15" = WhichCells(data.integrated2, expression = seurat_clusters == "15")
        ), 
        cols.highlight = c("pink"), 
        cols = "gray")
ggsave(filename = "/home/afall/r_docker/Analyses_SnRNA_10_2025/Sans_Balbc/Version_nautilus/res_0.5/UMAP_Cluster15_SBalbc_res05.jpg", plot = plotC15, height = 7, width = 7, dpi = 100)

plotC16 <- DimPlot(data.integrated2, reduction = "umap", 
        cells.highlight = list(
          "Cluster 16" = WhichCells(data.integrated2, expression = seurat_clusters == "16")
        ), 
        cols.highlight = c("orange"), 
        cols = "gray")
plotC16
ggsave(filename = "/home/afall/r_docker/Analyses_SnRNA_10_2025/Sans_Balbc/Version_nautilus/res_0.5/UMAP_Cluster16_SBalbc_res05.jpg", plot = plotC16, height = 7, width = 7, dpi = 100)

plotC17<- DimPlot(data.integrated2, reduction = "umap", 
        cells.highlight = list(
          "Cluster 17" = WhichCells(data.integrated2, expression = seurat_clusters == "17")
        ), 
        cols.highlight = c("black"), 
        cols = "gray")
ggsave(filename = "/home/afall/r_docker/Analyses_SnRNA_10_2025/Sans_Balbc/Version_nautilus/res_0.5/UMAP_Cluster17_SBalbc_res05.jpg", plot = plotC17, height = 7, width = 7, dpi = 100)

plotC18<- DimPlot(data.integrated2, reduction = "umap", 
        cells.highlight = list(
          "Cluster 18" = WhichCells(data.integrated2, expression = seurat_clusters == "18")
        ), 
        cols.highlight = c("salmon"), 
        cols = "gray")
ggsave(filename = "/home/afall/r_docker/Analyses_SnRNA_10_2025/Sans_Balbc/Version_nautilus/res_0.5/UMAP_Cluster18_SBalbc_res05.jpg", plot = plotC18, height = 7, width = 7, dpi = 100)

plotC19 <- DimPlot(data.integrated2, reduction = "umap", 
        cells.highlight = list(
          "Cluster 19" = WhichCells(data.integrated2, expression = seurat_clusters == "19")
        ), 
        cols.highlight = c("darkgreen"), 
        cols = "gray")
ggsave(filename = "/home/afall/r_docker/Analyses_SnRNA_10_2025/Sans_Balbc/Version_nautilus/res_0.5/UMAP_Cluster19_SBalbc_res05.jpg", plot = plotC19, height = 7, width = 7, dpi = 100)

plotC20 <- DimPlot(data.integrated2, reduction = "umap", 
        cells.highlight = list(
          "Cluster 20" = WhichCells(data.integrated2, expression = seurat_clusters == "20")
        ), 
        cols.highlight = c("lightgreen"), 
        cols = "gray")
plotC20
ggsave(filename = "/home/afall/r_docker/Analyses_SnRNA_10_2025/Sans_Balbc/Version_nautilus/res_0.5/UMAP_Cluster20_SBalbc_res05.jpg", plot = plotC20, height = 7, width = 7, dpi = 100)

plotC21 <- DimPlot(data.integrated2, reduction = "umap", 
        cells.highlight = list(
          "Cluster 21" = WhichCells(data.integrated2, expression = seurat_clusters == "21")
        ), 
        cols.highlight = c("lightgreen"), 
        cols = "gray")
plotC21
ggsave(filename = "/home/afall/r_docker/Analyses_SnRNA_10_2025/Sans_Balbc/Version_nautilus/res_0.5/UMAP_Cluster21_SBalbc_res05.jpg", plot = plotC21, height = 7, width = 7, dpi = 100)

plotC22 <- DimPlot(data.integrated2, reduction = "umap", 
        cells.highlight = list(
          "Cluster 22" = WhichCells(data.integrated2, expression = seurat_clusters == "22")
        ), 
        cols.highlight = c("lightgreen"), 
        cols = "gray")
plotC22
ggsave(filename = "/home/afall/r_docker/Analyses_SnRNA_10_2025/Sans_Balbc/Version_nautilus/res_0.5/UMAP_Cluster22_SBalbc_res05.jpg", plot = plotC22, height = 7, width = 7, dpi = 100)

plotC23 <- DimPlot(data.integrated2, reduction = "umap", 
        cells.highlight = list(
          "Cluster 23" = WhichCells(data.integrated2, expression = seurat_clusters == "23")
        ), 
        cols.highlight = c("lightgreen"), 
        cols = "gray")
plotC23
ggsave(filename = "/home/afall/r_docker/Analyses_SnRNA_10_2025/Sans_Balbc/Version_nautilus/res_0.5/UMAP_Cluster23_SBalbc_res05.jpg", plot = plotC23, height = 7, width = 7, dpi = 100)

plotC24 <- DimPlot(data.integrated2, reduction = "umap", 
        cells.highlight = list(
          "Cluster 24" = WhichCells(data.integrated2, expression = seurat_clusters == "24")
        ), 
        cols.highlight = c("lightgreen"), 
        cols = "gray")
plotC24
ggsave(filename = "/home/afall/r_docker/Analyses_SnRNA_10_2025/Sans_Balbc/Version_nautilus/res_0.5/UMAP_Cluster24_SBalbc_res05.jpg", plot = plotC24, height = 7, width = 7, dpi = 100)

plotC25 <- DimPlot(data.integrated2, reduction = "umap", 
        cells.highlight = list(
          "Cluster 25" = WhichCells(data.integrated2, expression = seurat_clusters == "25")
        ), 
        cols.highlight = c("lightgreen"), 
        cols = "gray")
plotC25
ggsave(filename = "/home/afall/r_docker/Analyses_SnRNA_10_2025/Sans_Balbc/Version_nautilus/res_0.5/UMAP_Cluster25_SBalbc_res05.jpg", plot = plotC25, height = 7, width = 7, dpi = 100)

```

######## Annotation des clusters 

```{r}
# Avec Balbc
new.cluster.ids <- c("CML", "Adipocytes bruns", "EC", "Fibroblastes", "C épithéliales", "C immunitaires", "CMLs", "C Mésothéliales", "EC", "CML", "C gliales")
new.cluster.ids
names(new.cluster.ids) <- levels(data.integrated2) 
names(new.cluster.ids) # FONCTION CRÉER qui contient tout nos cluster ID
data.integrated2 <- RenameIdents(data.integrated2, new.cluster.ids)
PLOT<- DimPlot(data.integrated2, reduction="umap", label = TRUE, pt.size = 0.5)
PLOT
ggsave(filename = "/home/afall/r_docker/Analyses_SnRNA_10_2025/Sans_Balbc/Version_nautilus/Annotation_clusters_Sbalbc.jpg", plot = PLOT, height = 7, width = 7, dpi = 100)
# Umap par type cellulaire
library(ggplot2)

# Exemple : définir des couleurs pour chaque cluster
cluster_colors <- c(
  "Fibroblastes" = "#1f77b4",   # bleu
  "EC" = "#ff7f0e",             # orange
  "CML" = "#2ca02c",            # vert
  "Kératinocytes" = "#d62728",  # rouge
  "Macrophages" = "#9467bd",    # violet
  "CMLs" = "#8c564b",           # marron
  "C Mésothéliales" = "#e377c2",# rose
  "C gliales" = "#7f7f7f",      # gris
  "Lymphocytes B" = "#bcbd22"   # jaune-vert
  # Ajoute les autres clusters si besoin
)
clusters <- levels(Idents(data.integrated2))  # noms des clusters renommés

for (clust in clusters) {
  # Créer le plot en mettant en surbrillance les cellules du cluster avec leur couleur dédiée
  p <- DimPlot(data.integrated2, reduction = "umap", 
               cells.highlight = WhichCells(data.integrated2, idents = clust),
               cols.highlight = cluster_colors[clust],  # couleur pour le cluster mis en valeur
               cols = "grey80") +                      # couleur des autres points (gris clair)
    ggtitle(paste("UMAP - Cluster:", clust)) +
    theme(plot.title = element_text(hjust = 0.5))
  
  print(p)
  
  # Enregistrer le plot dans un fichier PNG (nom avec le cluster)
 ggsave(filename = paste0("Int_après_soupxetdblfind_UMAP_Sbalbc_cluster_", clust, ".png"), plot = p, width = 6, height = 5)
}

```

## Les nouveaux analyses sur le pourcentage du nombre de noyau 

```{r}
# Pourcentage du nbre de noyau par cluster
T2 
df2 <- as.data.frame(T2)
colnames(df2) <- c("Cluster", "Nombre_de_noyaux")
df2
# Ajout du pourcentage
df2$Pourcentage <- round(100 * df2$Nombre_de_noyaux / sum(df2$Nombre_de_noyaux), 2)

# (Optionnel) Trier par pourcentage décroissant
df2 <- df2[order(-df2$Pourcentage), ]

# Afficher le tableau final
print(df2)

# Enregistrer en CSV
write.csv(df2,
          file = "/home/afall/r_docker/Analyses_SnRNA_10_2025/Sans_Balbc/Version_nautilus/Analyse_différentielle_types_cellulaires/Demandes_du_30_10_2025/Nombre_noyaux_et_pourcentage_par_cluster_sbalbc_res05.csv",
          row.names = FALSE)

write.xlsx(df2,
  file = "/home/afall/r_docker/Analyses_SnRNA_10_2025/Sans_Balbc/Version_nautilus/Analyse_différentielle_types_cellulaires/Demandes_du_30_10_2025/Nombre_noyaux_et_pourcentage_par_cluster_sbalbc_res05.xlsx",
  rowNames = FALSE
)

### Nbre de noyau par cluster et par condition expérimentale

colnames(data.integrated2@meta.data)
T3 <- table(data.integrated2@meta.data$seurat_clusters,
            data.integrated2@meta.data$orig.ident)
df3 <- as.data.frame.matrix(T3)  
df3 <- tibble::rownames_to_column(df3, var = "Cluster")
df3
write.csv(df3,
          file = "/home/afall/r_docker/Analyses_SnRNA_10_2025/Sans_Balbc/Version_nautilus/Analyse_différentielle_types_cellulaires/Demandes_du_30_10_2025/N_noyaux_par_cluster_et_par_condition_sblabc_res05.csv",
          row.names = FALSE)


write.xlsx(df3,
  file = "/home/afall/r_docker/Analyses_SnRNA_10_2025/Sans_Balbc/Version_nautilus/Analyse_différentielle_types_cellulaires/Demandes_du_30_10_2025/N_noyaux_par_cluster_et_par_condition_sblabc_res05.xlsx",
  rowNames = FALSE
)
#Transformer en pourcentages (chaque cluster = 100 %)
T3_percent <- prop.table(T3, margin = 1) * 100  # normalisation ligne par ligne

df3_percent <- as.data.frame.matrix(T3_percent)
df3_percent <- tibble::rownames_to_column(df3_percent, var = "Cluster")

df3_percent <- df3_percent %>%
  dplyr::mutate(across(-Cluster, ~ round(., 2)))
df3_percent
write.csv(df3_percent,
          file = "/home/afall/r_docker/Analyses_SnRNA_10_2025/Sans_Balbc/Version_nautilus/Pourcentage_noyaux_par_cluster_et_condition.csv",
          row.names = FALSE)
### Test statistique

# Test du Chi2
test_chi2 <- chisq.test(T3)

# Résultat
test_chi2
CHI<- test_chi2$expected  # attendus théoriques
write.csv(CHI,
          file = "/home/afall/r_docker/Analyses_SnRNA_10_2025/Sans_Balbc/Version_nautilus/Attendus_théoriques_test_khi2.csv",
          row.names = FALSE)
#install.packages("rcompanion")
library(rcompanion)
T3_t <- t(T3)  # maintenant lignes = conditions, colonnes = clusters
T3_t

# Pairwise Fisher avec simulation
Pair<- pairwiseNominalIndependence(T3_t, 
                            fisher = TRUE, 
                            gtest = FALSE, 
                            method = "bonferroni",
                            simulate.p.value = TRUE, 
                            B = 10000)  # nombre de simulations
Pair
write.csv(Pair,
          file = "/home/afall/r_docker/Analyses_SnRNA_10_2025/Sans_Balbc/Version_nautilus/Résultats_comparaisons_statistique_2à2.csv",
          row.names = FALSE)

# PLot
library(reshape2)
df_heat <- melt(as.matrix(T3_percent))
df_heat
colnames(df_heat) <- c("Cluster", "Condition", "Pourcentage")
library(ggplot2)

ggplot(df_heat, aes(x = Condition, y = Cluster, fill = Pourcentage)) +
  geom_tile(color = "white") +
  scale_fill_gradient(low = "white", high = "steelblue", name = "Pourcentage (%)") +
  theme_minimal() +
  labs(title = "Distribution des noyaux (%) par cluster et condition",
       x = "Condition expérimentale",
       y = "Cluster") +
  theme(axis.text.x = element_text(angle = 45, hjust = 1),
        text = element_text(size = 12))
```


##### Clustering  à une résolution à 0.1

```{r}
data.integrated2 <- FindNeighbors(data.integrated2, dims = 1:30)
# résolution à 0.1

data.integrated2 <- FindClusters(data.integrated2, resolution = 0.1)
head(Idents(data.integrated2), 5)
data.integrated2 <- RunUMAP(data.integrated2, dims = 1:30, seed.use = 42)
# Umap annoté par cluster 
plotU2<- DimPlot(data.integrated2, reduction="umap", label=TRUE, pt.size=0.5)
plotU2
ggsave(filename = "/home/afall/r_docker/Analyses_SnRNA_10_2025/Sans_Balbc/Version_nautilus/res_0.1/UMAP_0,1_par_cluster.jpg", plot = plotU2, height = 7, width = 7, dpi = 100)

```
### Nre de noyaux par cluster 

```{r}
tb <- table(Idents(data.integrated2))
df <- as.data.frame(tb)
colnames(df) <- c("Cluster", "Noyaux")
write.table(tb, file = "/home/afall/r_docker/Analyses_SnRNA_10_2025/Sans_Balbc/Version_nautilus/Nbre_noyau_par_cluster_Sbalbc.txt",
            sep = "\t", quote = FALSE, col.names = NA)

# Créer un graphique avec ggplot2
p <- ggplot(df, aes(x = Cluster, y = Noyaux)) +
  geom_bar(stat = "identity", fill = "steelblue") +
  theme_minimal() +
  labs(title = "Nombre de noyaux par cluster",
       x = "Cluster",
       y = "Nombre de noyaux")

# Sauvegarder le graphique
ggsave(filename = "/home/afall/r_docker/Analyses_SnRNA_10_2025/Sans_Balbc/Version_nautilus/Réprésentation_nbre_noyau_par_cluster_Sbalbc.jpg",
       plot = p, height = 7, width = 7, dpi = 100)
```

###### Extraction des gènes marqueurs

```{r}
# Les pré analyses nécessaires avant l'extraction des gènes marqueurs
library(openxlsx)
Assays(data.integrated2) # Voir les assays présents dans nos données
DefaultAssay(data.integrated2)  # voir sur lequel on travail actuellement
Layers(data.integrated2[["RNA"]]) # Voir les layers dans l’assay RNA
# Explication
#DefaultAssay(data.integrated) <- "RNA"       # On fait ce code ( ou on par sur l'assay RNA) si on veut extraire les DEGs, les expressions brutes
#DefaultAssay(data.integrated) <- "integrated" # On fait ce code quand on veut faire du clustering ou UMAP parce que l'assay integrated conteint les données corrigés sans batch effect 

# Donc pour l'extraction des DEGs :
DefaultAssay(data.integrated2) <- "RNA" # on va d'abord sur l'assay RNA 
data.integrated2[["RNA"]] <- JoinLayers(data.integrated2[["RNA"]])  #  VU QU'IL y'a plusieurs layers des counts et data alors on les combinent pour n'obténier qu'un data et un counts
Layers(data.integrated2[["RNA"]])

# Réinitialisation à des clusters numériques
Idents(data.integrated2) <- data.integrated2$seurat_clusters  # Au lieu de réprendre les analyses pour avoir l'annotation par chiffre et non l'annotation par types cellulaires, il faut juste faire ce code pour changer l'annotation aux clusters présents dans nos données 
levels(Idents(data.integrated2))
markers <- FindMarkers(data.integrated2, ident.1 = 0)
head(markers)
head(rownames(markers))

```


```{r}
library(tibble)
# Création de onction pour extraire les gènes marqueurs de tous les clusters et enregistrer le fichier Excel
find_all_markers <- function(data.integrated2) {
  # Utiliser les identités actuelles de l'objet
  clusters <- levels(Idents(data.integrated2))
  all_markers <- data.frame()  # DataFrame vide pour stocker les résultats
  
  for (cluster in clusters) {
    cat("Traitement du cluster", cluster, "\n")
    
    # Identifier les gènes marqueurs pour chaque cluster
    markers <- FindMarkers(data.integrated2, ident.1 = cluster, min.pct = 0.25)
    
    # Convertir en data.frame classique et ajouter la colonne 'gene'
    markers_df <- as.data.frame(markers)
    markers_df <- rownames_to_column(markers_df, var = "gene")
    
    # Extraire les 50 gènes les plus exprimés
    top_genes <- markers_df %>%
      arrange(desc(avg_log2FC)) %>%
      head(50)
    
    # Récupérer les noms des gènes
    cluster_genes <- top_genes$gene
    
    # Ajouter les gènes marqueurs dans une colonne spécifique pour ce cluster
    if (ncol(all_markers) == 0) {
      all_markers <- data.frame(cluster_genes)
      colnames(all_markers) <- paste("Cluster", cluster)
    } else {
      all_markers <- cbind(all_markers, cluster_genes)
      colnames(all_markers)[ncol(all_markers)] <- paste("Cluster", cluster)
    }
    
    # Optionnel : Visualiser les gènes avec DotPlot / FeaturePlot
    # DotPlot(data.integrated2, features = cluster_genes) + RotatedAxis()
    # FeaturePlot(data.integrated2, features = cluster_genes)
  }
  
  # Enregistrer le tableau dans un fichier Excel
  write.xlsx(all_markers,
             "/home/afall/r_docker/Analyses_SnRNA_10_2025/Sans_Balbc/Version_nautilus/Int_genes_marqueurs_données_Sbalbc_après_soupxetdblfind_new.xlsx",
             row.names = FALSE)
  
  return(all_markers)
}

# Appliquer la fonction
all_markers_list <- find_all_markers(data.integrated2)

# Afficher le résultat
all_markers_list

```


####### UMAP par cluster

```{r}
data.integrated2
# Faire les UMAPs 1 PAR 1 de chaque cluster 
plotC0<- DimPlot(data.integrated2, reduction = "umap", 
        cells.highlight = list(
          "Cluster 0" = WhichCells(data.integrated2, expression = seurat_clusters == "0")
        ), 
        cols.highlight = c("red"), 
        cols = "gray")
plotC0
ggsave(filename = "/home/afall/r_docker/Analyses_SnRNA_10_2025/Sans_Balbc/Version_nautilus/res_0.1/UMAP_Cluster0_SBalbc_res05.jpg", plot = plotC0, height = 7, width = 7, dpi = 100)

plotC1 <- DimPlot(data.integrated2, reduction = "umap", 
  cells.highlight = list("Cluster 1" = WhichCells(data.integrated2, expression = seurat_clusters == "1")),
  cols.highlight = c("brown"), 
  cols = "gray")
plotC1
ggsave(filename = "/home/afall/r_docker/Analyses_SnRNA_10_2025/Sans_Balbc/Version_nautilus/res_0.1/UMAP_Cluster1_SBalbc_res05.jpg", plot = plotC1, height = 7, width = 7, dpi = 100)

plotC2 <- DimPlot(data.integrated2, reduction = "umap", 
        cells.highlight = list(
          "Cluster 2" = WhichCells(data.integrated2, expression = seurat_clusters == "2")
        ), 
        cols.highlight = c("blue"), 
        cols = "gray")
ggsave(filename = "/home/afall/r_docker/Analyses_SnRNA_10_2025/Sans_Balbc/Version_nautilus/res_0.1/UMAP_Cluster2_SBalbc_res05.jpg", plot = plotC2, height = 7, width = 7, dpi = 100)

plotC3 <- DimPlot(data.integrated2, reduction = "umap", 
        cells.highlight = list(
          "Cluster 3" = WhichCells(data.integrated2, expression = seurat_clusters == "3")
        ), 
        cols.highlight = c("green"), 
        cols = "gray")
ggsave(filename = "/home/afall/r_docker/Analyses_SnRNA_10_2025/Sans_Balbc/Version_nautilus/res_0.1/UMAP_Cluster3_SBalbc_res05.jpg", plot = plotC3, height = 7, width = 7, dpi = 100)

plotC4<- DimPlot(data.integrated2, reduction = "umap", 
        cells.highlight = list(
         "Cluster 4" = WhichCells(data.integrated2, expression = seurat_clusters == "4")
        ), 
        cols.highlight = c("yellow"), 
        cols = "gray")
ggsave(filename = "/home/afall/r_docker/Analyses_SnRNA_10_2025/Sans_Balbc/Version_nautilus/res_0.1/UMAP_Cluster4_SBalbc_res05.jpg", plot = plotC4, height = 7, width = 7, dpi = 100)

plotC5<- DimPlot(data.integrated2, reduction = "umap", 
        cells.highlight = list(
          "Cluster 5" = WhichCells(data.integrated2, expression = seurat_clusters == "5")
        ), 
        cols.highlight = c("pink"), 
        cols = "gray")
ggsave(filename = "/home/afall/r_docker/Analyses_SnRNA_10_2025/Sans_Balbc/Version_nautilus/res_0.1/UMAP_Cluster5_SBalbc_res05.jpg", plot = plotC5, height = 7, width = 7, dpi = 100)

plotC6 <- DimPlot(data.integrated2, reduction = "umap", 
        cells.highlight = list(
          "Cluster 6" = WhichCells(data.integrated2, expression = seurat_clusters == "6")
        ), 
        cols.highlight = c("orange"), 
        cols = "gray")
plotC6
ggsave(filename = "/home/afall/r_docker/Analyses_SnRNA_10_2025/Sans_Balbc/Version_nautilus/res_0.1/UMAP_Cluster6_SBalbc_res05.jpg", plot = plotC6, height = 7, width = 7, dpi = 100)

plotC7<- DimPlot(data.integrated2, reduction = "umap", 
        cells.highlight = list(
          "Cluster 7" = WhichCells(data.integrated2, expression = seurat_clusters == "7")
        ), 
        cols.highlight = c("black"), 
        cols = "gray")
ggsave(filename = "/home/afall/r_docker/Analyses_SnRNA_10_2025/Sans_Balbc/Version_nautilus/res_0.1/UMAP_Cluster7_SBalbc_res05.jpg", plot = plotC7, height = 7, width = 7, dpi = 100)

plotC8<- DimPlot(data.integrated2, reduction = "umap", 
        cells.highlight = list(
          "Cluster 8" = WhichCells(data.integrated2, expression = seurat_clusters == "8")
        ), 
        cols.highlight = c("salmon"), 
        cols = "gray")
ggsave(filename = "/home/afall/r_docker/Analyses_SnRNA_10_2025/Sans_Balbc/Version_nautilus/res_0.1/UMAP_Cluster8_SBalbc_res05.jpg", plot = plotC8, height = 7, width = 7, dpi = 100)

plotC9 <- DimPlot(data.integrated2, reduction = "umap", 
        cells.highlight = list(
          "Cluster 9" = WhichCells(data.integrated2, expression = seurat_clusters == "9")
        ), 
        cols.highlight = c("darkgreen"), 
        cols = "gray")
ggsave(filename = "/home/afall/r_docker/Analyses_SnRNA_10_2025/Sans_Balbc/Version_nautilus/res_0.1/UMAP_Cluster9_SBalbc_res05.jpg", plot = plotC9, height = 7, width = 7, dpi = 100)

plotC10 <- DimPlot(data.integrated2, reduction = "umap", 
        cells.highlight = list(
          "Cluster 10" = WhichCells(data.integrated2, expression = seurat_clusters == "10")
        ), 
        cols.highlight = c("lightgreen"), 
        cols = "gray")
plotC10
ggsave(filename = "/home/afall/r_docker/Analyses_SnRNA_10_2025/Sans_Balbc/Version_nautilus/res_0.1/UMAP_Cluster10_SBalbc_res05.jpg", plot = plotC10, height = 7, width = 7, dpi = 100)

plotC11 <- DimPlot(data.integrated2, reduction = "umap", 
  cells.highlight = list("Cluster 11" = WhichCells(data.integrated2, expression = seurat_clusters == "11")),
  cols.highlight = c("brown"), 
  cols = "gray")
plotC11
ggsave(filename = "/home/afall/r_docker/Analyses_SnRNA_10_2025/Sans_Balbc/Version_nautilus/res_0.1/UMAP_Cluster11_SBalbc_res05.jpg", plot = plotC11, height = 7, width = 7, dpi = 100)

plotC12 <- DimPlot(data.integrated2, reduction = "umap", 
        cells.highlight = list(
          "Cluster 12" = WhichCells(data.integrated2, expression = seurat_clusters == "12")
        ), 
        cols.highlight = c("blue"), 
        cols = "gray")
ggsave(filename = "/home/afall/r_docker/Analyses_SnRNA_10_2025/Sans_Balbc/Version_nautilus/res_0.1/UMAP_Cluster12_SBalbc_res05.jpg", plot = plotC12, height = 7, width = 7, dpi = 100)

plotC13 <- DimPlot(data.integrated2, reduction = "umap", 
        cells.highlight = list(
          "Cluster 13" = WhichCells(data.integrated2, expression = seurat_clusters == "13")
        ), 
        cols.highlight = c("green"), 
        cols = "gray")
ggsave(filename = "/home/afall/r_docker/Analyses_SnRNA_10_2025/Sans_Balbc/Version_nautilus/res_0.1/UMAP_Cluster13_SBalbc_res05.jpg", plot = plotC13, height = 7, width = 7, dpi = 100)

plotC14<- DimPlot(data.integrated2, reduction = "umap", 
        cells.highlight = list(
         "Cluster 14" = WhichCells(data.integrated2, expression = seurat_clusters == "14")
        ), 
        cols.highlight = c("yellow"), 
        cols = "gray")
ggsave(filename = "/home/afall/r_docker/Analyses_SnRNA_10_2025/Sans_Balbc/Version_nautilus/res_0.1/UMAP_Cluster14_SBalbc_res05.jpg", plot = plotC14, height = 7, width = 7, dpi = 100)

```


####### UMAP par conditions et avec toutes les conditions c'est à dire les 6 échantillon ssans les balbc 

```{r}
# Faire les UMAPs 1 PAR 1
# plot des Echantillons Femelles wt et mutés
plot2EFK<- DimPlot(data.integrated2, reduction = "umap", 
        cells.highlight = list(
          WhichCells(data.integrated2, expression = orig.ident == "B6_F_KI")
        ), 
        cols.highlight = c("red"), 
        cols = "gray")
plot2EFK
ggsave(filename = "/home/afall/r_docker/Analyses_SnRNA_10_2025/Sans_Balbc/Version_nautilus/UMAP_avec_échantillon_Femelle_KI_SBalbc_res0.05.jpg", plot = plot2EFK, height = 7, width = 7, dpi = 100)

plot2EFW<- DimPlot(data.integrated2, reduction = "umap", 
        cells.highlight = list(
          WhichCells(data.integrated2, expression = orig.ident == "B6_F_WT")
        ), 
        cols.highlight = c("blue"), 
        cols = "gray")
plot2EFW
ggsave(filename = "/home/afall/r_docker/Analyses_SnRNA_10_2025/Sans_Balbc/Version_nautilus/UMAP_avec_échantillon_Femelle_WT_SBalbc_res0.05.jpg", plot = plot2EFW, height = 7, width = 7, dpi = 100)

# plot des Echantillons males wt et mutés
plot2EMK<- DimPlot(data.integrated2, reduction = "umap", 
        cells.highlight = list(
          WhichCells(data.integrated2, expression = orig.ident == "B6_M_KI")
        ), 
        cols.highlight = c("green"), 
        cols = "gray")
ggsave(filename = "/home/afall/r_docker/Analyses_SnRNA_10_2025/Sans_Balbc/Version_nautilus/UMAP_avec_échantillons_Males_KI_SBalbc_res0.05.jpg", plot = plot2EMK, height = 7, width = 7, dpi = 100)

plot2EMW<- DimPlot(data.integrated2, reduction = "umap", 
        cells.highlight = list(
          WhichCells(data.integrated2, expression = orig.ident == "B6_M_WT")
        ), 
        cols.highlight = c("yellow"), 
        cols = "gray")
ggsave(filename = "/home/afall/r_docker/Analyses_SnRNA_10_2025/Sans_Balbc/Version_nautilus/UMAP_avec_échantillons_Males_WT_SBalbc_res0.05.jpg", plot = plot2EMW, height = 7, width = 7, dpi = 100)

# plot des Echantillons males castrés wt et mutés
plot2EMCK<- DimPlot(data.integrated2, reduction = "umap", 
        cells.highlight = list(
          WhichCells(data.integrated2, expression = orig.ident == "B6_M_Ox_KI")
        ), 
        cols.highlight = c("pink"), 
        cols = "gray")
ggsave(filename = "/home/afall/r_docker/Analyses_SnRNA_10_2025/Sans_Balbc/Version_nautilus/UMAP_avec_échantillon_Male_Castré_KI_SBalbc_res0.05.jpg", plot = plot2EMCK, height = 7, width = 7, dpi = 100)

plot2EMCW <- DimPlot(data.integrated2, reduction = "umap", 
        cells.highlight = list(
          WhichCells(data.integrated2, expression = orig.ident == "B6_M_Ox_WT")
        ), 
        cols.highlight = c("orange"), 
        cols = "gray")
plot2EMCW
ggsave(filename = "/home/afall/r_docker/Analyses_SnRNA_10_2025/Sans_Balbc/Version_nautilus/UMAP_avec_échantillon_Male_Castré_WT_SBalbc_res0.05.jpg", plot = plot2EMCW, height = 7, width = 7, dpi = 100)


```

######## Annotation des clusters 

```{r}
# Avec Balbc
new.cluster.ids <- c("CML", "Adipocytes bruns", "EC", "Fibroblastes", "C épithéliales", "C immunitaires", "CMLs", "C Mésothéliales", "EC", "CML", "C gliales")
new.cluster.ids
names(new.cluster.ids) <- levels(data.integrated2) 
names(new.cluster.ids) # FONCTION CRÉER qui contient tout nos cluster ID
data.integrated2 <- RenameIdents(data.integrated2, new.cluster.ids)
PLOT<- DimPlot(data.integrated2, reduction="umap", label = TRUE, pt.size = 0.5)
PLOT
ggsave(filename = "/home/afall/r_docker/Analyses_SnRNA_10_2025/Sans_Balbc/Version_nautilus/Annotation_clusters_Sbalbc.jpg", plot = PLOT, height = 7, width = 7, dpi = 100)
# Umap par type cellulaire
library(ggplot2)

# Exemple : définir des couleurs pour chaque cluster
cluster_colors <- c(
  "Fibroblastes" = "#1f77b4",   # bleu
  "EC" = "#ff7f0e",             # orange
  "CML" = "#2ca02c",            # vert
  "Kératinocytes" = "#d62728",  # rouge
  "Macrophages" = "#9467bd",    # violet
  "CMLs" = "#8c564b",           # marron
  "C Mésothéliales" = "#e377c2",# rose
  "C gliales" = "#7f7f7f",      # gris
  "Lymphocytes B" = "#bcbd22"   # jaune-vert
  # Ajoute les autres clusters si besoin
)
clusters <- levels(Idents(data.integrated2))  # noms des clusters renommés

for (clust in clusters) {
  # Créer le plot en mettant en surbrillance les cellules du cluster avec leur couleur dédiée
  p <- DimPlot(data.integrated2, reduction = "umap", 
               cells.highlight = WhichCells(data.integrated2, idents = clust),
               cols.highlight = cluster_colors[clust],  # couleur pour le cluster mis en valeur
               cols = "grey80") +                      # couleur des autres points (gris clair)
    ggtitle(paste("UMAP - Cluster:", clust)) +
    theme(plot.title = element_text(hjust = 0.5))
  
  print(p)
  
  # Enregistrer le plot dans un fichier PNG (nom avec le cluster)
 ggsave(filename = paste0("Int_après_soupxetdblfind_UMAP_Sbalbc_cluster_", clust, ".png"), plot = p, width = 6, height = 5)
}

```

## Les nouveaux analyses sur le pourcentage du nombre de noyau 

```{r}
# Pourcentage du nbre de noyau par cluster
T2 
df2 <- as.data.frame(T2)
colnames(df2) <- c("Cluster", "Nombre_de_noyaux")
df2
# Ajout du pourcentage
df2$Pourcentage <- round(100 * df2$Nombre_de_noyaux / sum(df2$Nombre_de_noyaux), 2)

# (Optionnel) Trier par pourcentage décroissant
df2 <- df2[order(-df2$Pourcentage), ]

# Afficher le tableau final
print(df2)

# Enregistrer en CSV
write.csv(df2,
          file = "/home/afall/r_docker/Analyses_SnRNA_10_2025/Sans_Balbc/Version_nautilus/Nombre_noyaux_et_pourcentage_par_cluster_sbalbc.csv",
          row.names = FALSE)

### Nbre de noyau par cluster et par condition expérimentale

colnames(data.integrated2@meta.data)
T3 <- table(data.integrated2@meta.data$seurat_clusters,
            data.integrated2@meta.data$orig.ident)
df3 <- as.data.frame.matrix(T3)  
df3 <- tibble::rownames_to_column(df3, var = "Cluster")
df3
write.csv(df3,
          file = "/home/afall/r_docker/Analyses_SnRNA_10_2025/Sans_Balbc/Version_nautilus/Noyaux_par_cluster_et_par_condition.csv",
          row.names = FALSE)

#Transformer en pourcentages (chaque cluster = 100 %)
T3_percent <- prop.table(T3, margin = 1) * 100  # normalisation ligne par ligne

df3_percent <- as.data.frame.matrix(T3_percent)
df3_percent <- tibble::rownames_to_column(df3_percent, var = "Cluster")

df3_percent <- df3_percent %>%
  dplyr::mutate(across(-Cluster, ~ round(., 2)))
df3_percent
write.csv(df3_percent,
          file = "/home/afall/r_docker/Analyses_SnRNA_10_2025/Sans_Balbc/Version_nautilus/Pourcentage_noyaux_par_cluster_et_condition.csv",
          row.names = FALSE)
### Test statistique

# Test du Chi2
test_chi2 <- chisq.test(T3)

# Résultat
test_chi2
CHI<- test_chi2$expected  # attendus théoriques
write.csv(CHI,
          file = "/home/afall/r_docker/Analyses_SnRNA_10_2025/Sans_Balbc/Version_nautilus/Attendus_théoriques_test_khi2.csv",
          row.names = FALSE)
#install.packages("rcompanion")
library(rcompanion)
T3_t <- t(T3)  # maintenant lignes = conditions, colonnes = clusters
T3_t

# Pairwise Fisher avec simulation
Pair<- pairwiseNominalIndependence(T3_t, 
                            fisher = TRUE, 
                            gtest = FALSE, 
                            method = "bonferroni",
                            simulate.p.value = TRUE, 
                            B = 10000)  # nombre de simulations
Pair
write.csv(Pair,
          file = "/home/afall/r_docker/Analyses_SnRNA_10_2025/Sans_Balbc/Version_nautilus/Résultats_comparaisons_statistique_2à2.csv",
          row.names = FALSE)

# PLot
library(reshape2)
df_heat <- melt(as.matrix(T3_percent))
df_heat
colnames(df_heat) <- c("Cluster", "Condition", "Pourcentage")
library(ggplot2)

ggplot(df_heat, aes(x = Condition, y = Cluster, fill = Pourcentage)) +
  geom_tile(color = "white") +
  scale_fill_gradient(low = "white", high = "steelblue", name = "Pourcentage (%)") +
  theme_minimal() +
  labs(title = "Distribution des noyaux (%) par cluster et condition",
       x = "Condition expérimentale",
       y = "Cluster") +
  theme(axis.text.x = element_text(angle = 45, hjust = 1),
        text = element_text(size = 12))
```


