---
title: "Intégration_données_Seurat"
author: "Anna Fall"
date: "2025-07-10"
output: html_document
---

# Prétraitement de chaque objet
```{r}
library(dplyr)
#install.packages('Seurat')
library(Seurat)
library(patchwork)
options(future.globals.maxSize = 1e9)
#install.packages('SeuratObject')
library(SeuratObject)
library(magrittr)  # Charger le package
library(ggplot2)

#install.packages("ragg", dependencies = TRUE)
#install.packages("pkgdown", dependencies = TRUE)
#install.packages("devtools", dependencies = TRUE)
#install.packages("ragg", type = "source")

#install.packages("devtools", dependencies = TRUE)

#install.packages("devtools")
library(devtools)
devtools::install_github("satijalab/seurat-data")
library(SeuratData)
install.packages("R.utils")
devtools::install_github("satijalab/seurat-wrappers")
library(SeuratWrappers)
#devtools::install_github("satijalab/azimuth")
#library(Azimuth)  # Ce library peut servir pour l'annotation des types cellulaires avec seurat  

#les matrices sans doublet
Sys.unsetenv("RENV_PROJECT")
if ("renv" %in% loadedNamespaces()) unloadNamespace("renv")
load("/home/afall/r_docker/Filtrage_soupx_doubletfinder/dat1_DF.Robj")
dat1_DF #pour data 1
load("/home/afall/r_docker/Filtrage_soupx_doubletfinder/dat2_DF.Robj")
dat2_DF
load("/home/afall/r_docker/Filtrage_soupx_doubletfinder/dat3_DF.Robj")
dat3_DF
load("/home/afall/r_docker/Filtrage_soupx_doubletfinder/dat4_DF.Robj")
dat4_DF
load("/home/afall/r_docker/Filtrage_soupx_doubletfinder/dat5_DF.Robj")
dat5_DF
load("/home/afall/r_docker/Filtrage_soupx_doubletfinder/dat6_DF.Robj")
dat6_DF
load("/home/afall/r_docker/Filtrage_soupx_doubletfinder/dat7_DF.Robj")
dat7_DF
load("/home/afall/r_docker/Filtrage_soupx_doubletfinder/dat8_DF.Robj")
dat8_DF


```

# Analyse Bl6g vs Balbc
## Filtrage avant intégration 

```{r}
# objets séparés
samples5 <- list(dat1_DF, dat2_DF, dat3_DF, dat4_DF)
samples5

 samples5 <- lapply(samples5, function(obj) {
  DefaultAssay(obj) <- "RNA"
  return(obj)
})
samples5
# Ajouter les étapes nécessaires à chaque objet
samples5 <- lapply(samples5, function(obj) {
  obj <- NormalizeData(obj)
  obj <- FindVariableFeatures(obj)
  obj <- ScaleData(obj)
  obj <- RunPCA(obj)
  return(obj)
})
samples5
```


### Intégration des donées

```{r}
# Trouver les ancres avec RPCA
anchors <- FindIntegrationAnchors(object.list = samples5,
                                  anchor.features = 2000, ##### enlever cette partie si possible
                                  reduction = "rpca",
                                  dims = 1:30)
anchors
# Intégration
dataBl6M.Bl6Mox <- IntegrateData(anchorset = anchors, dims = 1:30)
dataBl6M.Bl6Mox
```

#### Analyse post-intégration

```{r}
#  Analyse post-intégration
DefaultAssay(dataBl6M.Bl6Mox) <- "integrated"
dataBl6M.Bl6Mox <- ScaleData(dataBl6M.Bl6Mox)
dataBl6M.Bl6Mox <- RunPCA(dataBl6M.Bl6Mox)
Pl <- DimPlot(dataBl6M.Bl6Mox, group.by = "orig.ident")
Pl
dataBl6M.Bl6Mox
#ggsave(filename = "/home/afall/r-docker/Analyses_SnRNA_10_2025/Sans_Balbc/Version_nautilus/Analyses_SnRNA_01_2026/Demande_26_01_2026/Intégration_Bl6M_Bl6Mox/Analyses_SnRNA_10_2025/Intégration_données_après_soupxetdblfind.jpg", plot = Pl, height = 7, width = 7, dpi = 100)
str(dataBl6M.Bl6Mox)
head(colnames(dataBl6M.Bl6Mox)) 
tail(colnames(dataBl6M.Bl6Mox)) 
table(dataBl6M.Bl6Mox$orig.ident)

```

##### Clustering

```{r}
dataBl6M.Bl6Mox <- FindNeighbors(dataBl6M.Bl6Mox, dims = 1:30)
# résolution à 0.5

dataBl6M.Bl6Mox <- FindClusters(dataBl6M.Bl6Mox, resolution = 0.5)
head(Idents(dataBl6M.Bl6Mox), 5)
dataBl6M.Bl6Mox <- RunUMAP(dataBl6M.Bl6Mox, dims = 1:30, seed.use = 42)
U <- DimPlot(dataBl6M.Bl6Mox, reduction = "umap", group.by = "orig.ident")
U
ggsave(filename = "/home/afall/r_docker/Analyses_SnRNA_10_2025/Sans_Balbc/Version_nautilus/Analyse_différentielle_types_cellulaires/Demandes_04_12_2025/UMAP_0,5_par_échantillon_après_soupxetdblfind.jpg", plot = U, height = 7, width = 7, dpi = 100)
# Umap annoté par cluster 
plotU<- DimPlot(dataBl6M.Bl6Mox, reduction="umap", label=TRUE, pt.size=0.5)
plotU
ggsave(filename = "/home/afall/r_docker/Analyses_SnRNA_10_2025/Sans_Balbc/Version_nautilus/Analyses_SnRNA_01_2026/Demande_12_01_2026/UMAP_0,5_par_cluster_Bl6M_Bl6Mox.jpg", plot = plotU, height = 7, width = 7, dpi = 100)

# résolution à 0.05

dataBl6M.Bl6Mox <- FindClusters(dataBl6M.Bl6Mox, resolution = 0.05)
head(Idents(dataBl6M.Bl6Mox), 5)
dataBl6M.Bl6Mox <- RunUMAP(dataBl6M.Bl6Mox, dims = 1:30, seed.use = 42)
# Umap annoté par cluster 
plotU1<- DimPlot(dataBl6M.Bl6Mox, reduction="umap", label=TRUE, pt.size=0.5)
plotU1
ggsave(filename = "/home/afall/r_docker/Analyses_SnRNA_10_2025/Sans_Balbc/Version_nautilus/Analyses_SnRNA_01_2026/Demande_12_01_2026/Intégration_Bl6M_Bl6Mox/UMAP_0,05_par_cluster_Bl6M_Bl6Mox.jpg", plot = plotU1, height = 7, width = 7, dpi = 100)

```
##### Les UMAPs

```{r}
# plot des Echantillons males wt et mutés
plot2EMK<- DimPlot(dataBl6M.Bl6Mox, reduction = "umap", 
        cells.highlight = list(
          WhichCells(dataBl6M.Bl6Mox, expression = orig.ident == "B6_M_KI")
        ), 
        cols.highlight = c("green"), 
        cols = "gray")
ggsave(filename = "/home/afall/r-docker/Analyses_SnRNA_10_2025/Sans_Balbc/Version_nautilus/Analyses_SnRNA_01_2026/Demande_26_01_2026/Intégration_Bl6M_Bl6Mox/UMAP_B6MKI_Int_Bl6M_et_Bl6Mox.jpg", plot = plot2EMK, height = 7, width = 7, dpi = 100)

plot2EMW<- DimPlot(dataBl6M.Bl6Mox, reduction = "umap", 
        cells.highlight = list(
          WhichCells(dataBl6M.Bl6Mox, expression = orig.ident == "B6_M_WT")
        ), 
        cols.highlight = c("yellow"), 
        cols = "gray")
plot2EMW
ggsave(filename = "/home/afall/r-docker/Analyses_SnRNA_10_2025/Sans_Balbc/Version_nautilus/Analyses_SnRNA_01_2026/Demande_26_01_2026/Intégration_Bl6M_Bl6Mox/UMAP_B6MWT_Int_Bl6M_et_Bl6Mox.jpg", plot = plot2EMW, height = 7, width = 7, dpi = 100)

# plot des Echantillons males castrés wt et mutés
plot2EMCK<- DimPlot(dataBl6M.Bl6Mox, reduction = "umap", 
        cells.highlight = list(
          WhichCells(dataBl6M.Bl6Mox, expression = orig.ident == "B6_M_Ox_KI")
        ), 
        cols.highlight = c("pink"), 
        cols = "gray")
ggsave(filename = "/home/afall/r-docker/Analyses_SnRNA_10_2025/Sans_Balbc/Version_nautilus/Analyses_SnRNA_01_2026/Demande_26_01_2026/Intégration_Bl6M_Bl6Mox/UMAP_B6MoxKI_Int_Bl6M_et_Bl6Mox.jpg", plot = plot2EMCK, height = 7, width = 7, dpi = 100)

plot2EMCW <- DimPlot(dataBl6M.Bl6Mox, reduction = "umap", 
        cells.highlight = list(
          WhichCells(dataBl6M.Bl6Mox, expression = orig.ident == "B6_M_Ox_WT")
        ), 
        cols.highlight = c("cyan"), 
        cols = "gray")
plot2EMCW
ggsave(filename = "/home/afall/r-docker/Analyses_SnRNA_10_2025/Sans_Balbc/Version_nautilus/Analyses_SnRNA_01_2026/Demande_26_01_2026/Intégration_Bl6M_Bl6Mox/UMAP_B6MoxWT_Int_Bl6M_et_l6Mox.jpg", plot = plot2EMCW, height = 7, width = 7, dpi = 100)


# Faire les UMAPs 1 PAR 1 de chaque cluster à la res 0.05
plotC0<- DimPlot(dataBl6M.Bl6Mox, reduction = "umap", 
        cells.highlight = list(
          "Cluster 0" = WhichCells(dataBl6M.Bl6Mox, expression = seurat_clusters == "0")
        ), 
        cols.highlight = c("red"), 
        cols = "gray")
plotC0
ggsave(filename = "/home/afall/r-docker/Analyses_SnRNA_10_2025/Sans_Balbc/Version_nautilus/Analyses_SnRNA_01_2026/Demande_26_01_2026/Intégration_Bl6M_Bl6Mox/UMAP_Cluster0_Bl6M_Bl6Mox_res005.jpg", plot = plotC0, height = 7, width = 7, dpi = 100)

plotC1 <- DimPlot(dataBl6M.Bl6Mox, reduction = "umap", 
  cells.highlight = list("Cluster 1" = WhichCells(dataBl6M.Bl6Mox, expression = seurat_clusters == "1")),
  cols.highlight = c("brown"), 
  cols = "gray")
plotC1
ggsave(filename = "/home/afall/r-docker/Analyses_SnRNA_10_2025/Sans_Balbc/Version_nautilus/Analyses_SnRNA_01_2026/Demande_26_01_2026/Intégration_Bl6M_Bl6Mox/UMAP_Cluster1_Bl6M_Bl6Mox_res005.jpg", plot = plotC1, height = 7, width = 7, dpi = 100)

plotC2 <- DimPlot(dataBl6M.Bl6Mox, reduction = "umap", 
        cells.highlight = list(
          "Cluster 2" = WhichCells(dataBl6M.Bl6Mox, expression = seurat_clusters == "2")
        ), 
        cols.highlight = c("blue"), 
        cols = "gray")
ggsave(filename = "/home/afall/r-docker/Analyses_SnRNA_10_2025/Sans_Balbc/Version_nautilus/Analyses_SnRNA_01_2026/Demande_26_01_2026/Intégration_Bl6M_Bl6Mox/UMAP_Cluster2_Bl6M_Bl6Mox_res005.jpg", plot = plotC2, height = 7, width = 7, dpi = 100)

plotC3 <- DimPlot(dataBl6M.Bl6Mox, reduction = "umap", 
        cells.highlight = list(
          "Cluster 3" = WhichCells(dataBl6M.Bl6Mox, expression = seurat_clusters == "3")
        ), 
        cols.highlight = c("green"), 
        cols = "gray")
ggsave(filename = "/home/afall/r-docker/Analyses_SnRNA_10_2025/Sans_Balbc/Version_nautilus/Analyses_SnRNA_01_2026/Demande_26_01_2026/Intégration_Bl6M_Bl6Mox/UMAP_Cluster3_Bl6M_Bl6Mox_res005.jpg", plot = plotC3, height = 7, width = 7, dpi = 100)

plotC4<- DimPlot(dataBl6M.Bl6Mox, reduction = "umap", 
        cells.highlight = list(
         "Cluster 4" = WhichCells(dataBl6M.Bl6Mox, expression = seurat_clusters == "4")
        ), 
        cols.highlight = c("yellow"), 
        cols = "gray")
ggsave(filename = "/home/afall/r-docker/Analyses_SnRNA_10_2025/Sans_Balbc/Version_nautilus/Analyses_SnRNA_01_2026/Demande_26_01_2026/Intégration_Bl6M_Bl6Mox/UMAP_Cluster4_Bl6M_Bl6Mox_res005.jpg", plot = plotC4, height = 7, width = 7, dpi = 100)

plotC5<- DimPlot(dataBl6M.Bl6Mox, reduction = "umap", 
        cells.highlight = list(
          "Cluster 5" = WhichCells(dataBl6M.Bl6Mox, expression = seurat_clusters == "5")
        ), 
        cols.highlight = c("pink"), 
        cols = "gray")
ggsave(filename = "/home/afall/r-docker/Analyses_SnRNA_10_2025/Sans_Balbc/Version_nautilus/Analyses_SnRNA_01_2026/Demande_26_01_2026/Intégration_Bl6M_Bl6Mox/UMAP_Cluster5_Bl6M_Bl6Mox_res005.jpg", plot = plotC5, height = 7, width = 7, dpi = 100)

plotC6 <- DimPlot(dataBl6M.Bl6Mox, reduction = "umap", 
        cells.highlight = list(
          "Cluster 6" = WhichCells(dataBl6M.Bl6Mox, expression = seurat_clusters == "6")
        ), 
        cols.highlight = c("orange"), 
        cols = "gray")
plotC6
ggsave(filename = "/home/afall/r-docker/Analyses_SnRNA_10_2025/Sans_Balbc/Version_nautilus/Analyses_SnRNA_01_2026/Demande_26_01_2026/Intégration_Bl6M_Bl6Mox/UMAP_Cluster6_Bl6M_Bl6Mox_res005.jpg", plot = plotC6, height = 7, width = 7, dpi = 100)

plotC7<- DimPlot(dataBl6M.Bl6Mox, reduction = "umap", 
        cells.highlight = list(
          "Cluster 7" = WhichCells(dataBl6M.Bl6Mox, expression = seurat_clusters == "7")
        ), 
        cols.highlight = c("black"), 
        cols = "gray")
ggsave(filename = "/home/afall/r-docker/Analyses_SnRNA_10_2025/Sans_Balbc/Version_nautilus/Analyses_SnRNA_01_2026/Demande_26_01_2026/Intégration_Bl6M_Bl6Mox/UMAP_Cluster7_Bl6M_Bl6Mox_res005.jpg", plot = plotC7, height = 7, width = 7, dpi = 100)

plotC8<- DimPlot(dataBl6M.Bl6Mox, reduction = "umap", 
        cells.highlight = list(
          "Cluster 8" = WhichCells(dataBl6M.Bl6Mox, expression = seurat_clusters == "8")
        ), 
        cols.highlight = c("salmon"), 
        cols = "gray")
ggsave(filename = "/home/afall/r-docker/Analyses_SnRNA_10_2025/Sans_Balbc/Version_nautilus/Analyses_SnRNA_01_2026/Demande_26_01_2026/Intégration_Bl6M_Bl6Mox/UMAP_Cluster8_Bl6M_Bl6Mox_res005.jpg", plot = plotC8, height = 7, width = 7, dpi = 100)

plotC9 <- DimPlot(dataBl6M.Bl6Mox, reduction = "umap", 
        cells.highlight = list(
          "Cluster 9" = WhichCells(dataBl6M.Bl6Mox, expression = seurat_clusters == "9")
        ), 
        cols.highlight = c("darkgreen"), 
        cols = "gray")
ggsave(filename = "/home/afall/r-docker/Analyses_SnRNA_10_2025/Sans_Balbc/Version_nautilus/Analyses_SnRNA_01_2026/Demande_26_01_2026/Intégration_Bl6M_Bl6Mox/UMAP_Cluster9_Bl6M_Bl6Mox_res005.jpg", plot = plotC9, height = 7, width = 7, dpi = 100)

```

###### Extraction des gènes marqueurs

```{r}
unique(dataBl6M.Bl6Mox$orig.ident)
library(openxlsx)
Assays(dataBl6M.Bl6Mox) # Voir les assays présents dans nos données
DefaultAssay(dataBl6M.Bl6Mox)  # voir sur lequel on travail actuellement
Layers(dataBl6M.Bl6Mox[["RNA"]]) # Voir les layers dans l’assay RNA
# Explication
#DefaultAssay(dataBl6M.Bl6Mox) <- "RNA"       # On fait ce code ( ou on par sur l'assay RNA) si on veut extraire les DEGs, les expressions brutes
#DefaultAssay(dataBl6M.Bl6Mox) <- "integrated" # On fait ce code quand on veut faire du clustering ou UMAP parce que l'assay integrated conteint les données corrigés sans batch effect 

# Donc pour l'extraction des DEGs :
DefaultAssay(dataBl6M.Bl6Mox) <- "RNA" # on va d'abord sur l'assay RNA 
dataBl6M.Bl6Mox[["RNA"]] <- JoinLayers(dataBl6M.Bl6Mox[["RNA"]])  #  VU QU'IL y'a plusieurs layers des counts et data alors on les combinent pour n'obténier qu'un data et un counts
Layers(dataBl6M.Bl6Mox[["RNA"]])
# Créer une fonction pour extraire les gènes marqueurs de tous les clusters et enregistrer le fichier Excel
find_all_markers <- function(dataBl6M.Bl6Mox) {
  clusters <- unique(dataBl6M.Bl6Mox$seurat_clusters)  # Liste des clusters dans l'échantillon
  clusters <- sort(clusters)  # Trier les clusters dans l'ordre croissant
  all_markers <- data.frame()  # DataFrame vide pour stocker les résultats
  
  for (cluster in clusters) {
    cat("Traitement du cluster", cluster, "\n")
    
    # Identifier les gènes marqueurs pour chaque cluster
    markers <- FindMarkers(dataBl6M.Bl6Mox, ident.1 = cluster, min.pct = 0.25)
    
    # Extraire les gènes les plus exprimés (ici 50 premiers)
    top_genes <- markers %>%
      arrange(desc(avg_log2FC)) %>%
      head(n = 50)
    
    # Ajouter les gènes marqueurs dans une colonne spécifique pour ce cluster
    cluster_genes <- rownames(top_genes)
    
    # Si c'est la première itération, on initialise la dataframe
    if (ncol(all_markers) == 0) {
      all_markers <- data.frame(cluster_genes)
      colnames(all_markers) <- paste("Cluster", cluster)
    } else {
      # Sinon, ajouter les gènes marqueurs pour ce cluster à la colonne existante
      all_markers <- cbind(all_markers, cluster_genes)
      colnames(all_markers)[ncol(all_markers)] <- paste("Cluster", cluster)
    }
    
    # Visualiser les gènes marqueurs avec DotPlot et FeaturePlot
   # DotPlot(data8, features = rownames(top_genes)) + RotatedAxis()
    #FeaturePlot(data8, features = rownames(top_genes))
  }
  # Enregistrer le tableau des gènes marqueurs pour tous les clusters dans un fichier Excel
  write.xlsx(all_markers, "/home/afall/r_docker/Analyses_SnRNA_10_2025/Sans_Balbc/Version_nautilus/Analyses_SnRNA_01_2026/Demande_12_01_2026/Intégration_Bl6M_Bl6Mox/Genes_marqueurs_données_Bl6M_Bl6Mox_res05.xlsx", row.names = FALSE)
  
  # Retourner le tableau avec tous les gènes marqueurs pour tous les clusters
  return(all_markers)
}

# Appliquer la fonction à l'objet Seurat 'data8'
all_markers_list <- find_all_markers(dataBl6M.Bl6Mox)

 # Afficher les gènes marqueurs pour tous les clusters
all_markers_list
```

# Les Dot plots
```{r}
# Dotplot avec quelques gènes marqueurs connus ( New dotplot avec des nouveaux gènes marqueurs)  
features<- c("Col1a1", "Dcn", "Pdgfra", "Serpinf1", "Vim",  # Fibroblastes
             "Tagln",	"Myh11", "Acta2",	"Cnn1",	"Myocd",    # CML
             "Pecam1", "Cdh5", "Cldn5", "Vwf", "Kdr",       # EC vascular
             "Prox1", "Flt4", "Pdpn", "Lyve1", "Mmrn1",     # EC Lymphatic
             "Cd68", "Lyz2", "Cd163", "Mrc1", "Adgre1",     # Monocytes, macrophages
             "Msln", "Upk3b", "Krt19", "Muc16", "Wt1",      # Mesothelial
             "Pdgfrb", "Rgs5", "Cspg4", "Des", "Cd3g",      # Pericytes
             "Ucp1", "Cidea", "Ppargc1a", "Prdm16", "Elovl3", # Brown adipocytes
             "Cd3e", "Trac", "Cd4", "Cd8a", "Il7r",           # T cell
             "Cd79a", "Ly6d", "Cd19", "Ms4a1", "Pax5",        # B cell
             "H2-Ab1", "Flt3", "Itgax", "Cd86",               # Dendritic cells
             "Kcna1", "Plp1", "Myl1", "Sox10", "Mpz")         # Neural glial cells
features
dot <- DotPlot(dataBl6M.Bl6Mox, features = features) + 
  theme_classic() + #  Fond blanc, sans quadrillage ni bordures. Permet d'enlever les carreaux gris derrière mon image comme nous pouvons les voir dans dotplot1 
  theme(axis.text.x = element_text(angle = 80, hjust = 1, vjust = 1, margin = margin(t = 5)))
dot
# Sauvegarde correcte en PNG
ggsave(filename = "/home/afall/r_docker/Analyses_SnRNA_10_2025/Sans_Balbc/Version_nautilus/Analyses_SnRNA_01_2026/Demande_12_01_2026/Intégration_Bl6M_Bl6Mox/Dotplot_marqueurs_Bl6M_Bl6Mox_res05.png", plot = dot, width = 12, height = 7, dpi = 300)

```

## Nombre de noyaux et pourcentages
```{r}
# Nombre de noyaux par cluster et par conditions
colnames(dataBl6M.Bl6Mox)
T7 <- table(dataBl6M.Bl6Mox$seurat_clusters,
            dataBl6M.Bl6Mox$orig.ident)
T7
T7_pct <- prop.table(T7, margin = 2)
T7_pct
df_n   <- as.data.frame.matrix(T7)
df_pct <- as.data.frame.matrix(T7_pct)
T_final <- data.frame(
  Cluster = rownames(df_n)
)

for (cond in colnames(df_n)) {
  T_final[[paste0(cond, "_n")]]   <- df_n[[cond]]
  T_final[[paste0(cond, "_pct")]] <- df_pct[[cond]]
}

T_final
colSums(df_pct)

write.xlsx(T_final,
          file = "/home/afall/r-docker/Analyses_SnRNA_10_2025/Sans_Balbc/Version_nautilus/Analyses_SnRNA_01_2026/Demande_26_01_2026/Intégration_Bl6M_Bl6Mox/Noyaux_pourcentage_par_cluster_et_par_condition_Bl6M_Bl6Mox_res05.xlsx",
         rowNames = FALSE)
# Calcul du pourcentage par ligne: c'est à dire our chaque cluster par condition
T7_pct_cluster <- prop.table(T7, margin = 1)
df_n   <- as.data.frame.matrix(T7)
df_pct <- as.data.frame.matrix(T7_pct_cluster)
T_final_cluster <- data.frame(
  Cluster = rownames(df_n)
)

for (cond in colnames(df_n)) {
  T_final_cluster[[paste0(cond, "_n")]]   <- df_n[[cond]]
  T_final_cluster[[paste0(cond, "_pct")]] <- df_pct[[cond]]
}
T_final_cluster
write.xlsx(T_final_cluster,
          file = "/home/afall/r-docker/Analyses_SnRNA_10_2025/Sans_Balbc/Version_nautilus/Analyses_SnRNA_01_2026/Demande_26_01_2026/Intégration_Bl6M_Bl6Mox/Pourcentage_par_cluster_et_par_condition_Bl6M_Bl6Mox_res05.xlsx",
         rowNames = FALSE)
```

# Annotation des clusters des 8 échantillons
```{r}
colnames(dataBl6M.Bl6Mox@meta.data)  # dans les meta data nous avons bien les différents résolutions réaliséss
Idents(dataBl6M.Bl6Mox) <- "integrated_snn_res.0.05" # ce code permet de passer d'une résolution à un autre en faisant juste l'affectation à idents de la résolution dans laquelle on veut se placer
Idents(dataBl6M.Bl6Mox) 
levels(Idents(dataBl6M.Bl6Mox))
new.cluster.ids <- c("CML1", "Adipocytes", "Fibroblastes", "EC", "C Immunitaires", "EC lymph", "C mésothéliales", "CML2", "CMLs", "C Gliales")
# "CMLs" ici ce sont les cellules musculaires striées
new.cluster.ids
names(new.cluster.ids) <- levels(dataBl6M.Bl6Mox) 
names(new.cluster.ids) # FONCTION CRÉER qui contient tout nos cluster ID
dataBl6M.Bl6Mox <- RenameIdents(dataBl6M.Bl6Mox, new.cluster.ids)
PLOT<- DimPlot(dataBl6M.Bl6Mox, reduction="umap", label = TRUE, pt.size = 0.5)
PLOT
ggsave(filename = "/home/afall/r-docker/Analyses_SnRNA_10_2025/Sans_Balbc/Version_nautilus/Analyses_SnRNA_01_2026/Demande_06_02_2026/Analyse_Bl6M_Bl6Mox_suite/UMAP_Annotation_clusters_Bl6MBl6Mox_res005.jpg",width = 12, height = 8, units = "in", dpi = 300)  # (width = 12, height = 8, units = "in", dpi = 300) on met ça ici pourque toutes les écriture sur l'umap soient bien visible.
# Umap par type cellulaire
library(ggplot2)

# Exemple : définir des couleurs pour chaque cluster
cluster_colors <- c(
  "Fibroblastes" = "#1f77b4",   # bleu
  "EC" = "#ff7f0e",             # orange
  "CML" = "#2ca02c",            # vert
  "Kératinocytes" = "#d62728",  # rouge
  "Macrophages" = "#9467bd",    # violet
  "CMLs" = "#8c564b",           # marron
  "C Mésothéliales" = "#e377c2",# rose
  "C gliales" = "#7f7f7f",      # gris
  "Lymphocytes B" = "#bcbd22"   # jaune-vert
  # Ajoute les autres clusters si besoin
)
clusters <- levels(Idents(dataBl6M.Bl6Mox))  # noms des clusters renommés

for (clust in clusters) {
  # Créer le plot en mettant en surbrillance les cellules du cluster avec leur couleur dédiée
  p <- DimPlot(dataBl6M.Bl6Mox, reduction = "umap", 
               cells.highlight = WhichCells(dataBl6M.Bl6Mox, idents = clust),
               cols.highlight = cluster_colors[clust],  # couleur pour le cluster mis en valeur
               cols = "grey80") +                      # couleur des autres points (gris clair)
    ggtitle(paste("UMAP - Cluster:", clust)) +
    theme(plot.title = element_text(hjust = 0.5))
  
  print(p)
  
  # Enregistrer le plot dans un fichier PNG (nom avec le cluster)
 ggsave(filename = paste0("Int_après_soupxetdblfind_UMAP_cluster_", clust, ".png"), plot = p, width = 6, height = 5)
}

```

##### Analyses différentielles (Volcano plots)
```{r}
## Analyse qur l'ensemble de nos données 
dataBl6M.Bl6Mox
dataBl6M.Bl6Mox$genotype <- ifelse(grepl("WT", dataBl6M.Bl6Mox$orig.ident), "WT", "KI")
table(dataBl6M.Bl6Mox$genotype)
## Pour tous les clusters combinés 
DIS<- DimPlot(dataBl6M.Bl6Mox, group.by = "genotype",
        cols = c("WT" = "blue", "KI" = "red")) +
  ggtitle("Distribution globale WT (bleu) vs KI (rouge)")
DIS
#ggsave(filename = "/home/afall/r_docker/Analyses_SnRNA_10_2025/Sans_Balbc/Version_nautilus/Dispersion_clusters_WT_vs_KI_sbalbc.jpg", plot = DIS, height = 7, width = 7, dpi = 100)

# Extraction de DEG exprimés entre KI et WT (chez les mâles)
table(dataBl6M.Bl6Mox$genotype)
Idents(dataBl6M.Bl6Mox) <- "genotype"  
levels(Idents(dataBl6M.Bl6Mox))
markers_Bl6MBl6Mox_KI_vs_WT <- FindMarkers(
  dataBl6M.Bl6Mox,
  ident.1 = "KI",
  ident.2 = "WT",
  logfc.threshold = 0.25,
  min.pct = 0.1
)
markers_Bl6MBl6Mox_KI_vs_WT
head(markers_Bl6MBl6Mox_KI_vs_WT)
write.xlsx(markers_Bl6MBl6Mox_KI_vs_WT,
             "/home/afall/r-docker/Analyses_SnRNA_10_2025/Sans_Balbc/Version_nautilus/Analyses_SnRNA_01_2026/Demande_06_02_2026/Analyse_Bl6M_Bl6Mox_suite/DEG_Bl6MBl6Mox_KI_vs_WT.xlsx",
             rowNames = TRUE)
#H <- DoHeatmap(dataBl6M.Bl6Mox, features = top_genes) + NoLegend()
#ggsave(filename = "/home/afall/r_docker/Analyses_SnRNA_10_2025/Sans_Balbc/Version_nautilus/Analyse_différentielle_types_cellulaires/Demandes_27_11_2025/Analyses_balbc/Heatmap_Balbc_KIvsWT.png", plot = H, width = 12, height = 7, dpi = 300)

library(ggrepel)
markers_Bl6MBl6Mox_KI_vs_WT$gene <- rownames(markers_Bl6MBl6Mox_KI_vs_WT)

# Création colonne "signification" selon les seuils
markers_Bl6MBl6Mox_KI_vs_WT$signification <- "NS"
markers_Bl6MBl6Mox_KI_vs_WT$signification[markers_Bl6MBl6Mox_KI_vs_WT$p_val_adj < 0.05 &
                                   markers_Bl6MBl6Mox_KI_vs_WT$avg_log2FC > 0.25] <- "Up in KI"
markers_Bl6MBl6Mox_KI_vs_WT$signification[markers_Bl6MBl6Mox_KI_vs_WT$p_val_adj < 0.05 &
                                   markers_Bl6MBl6Mox_KI_vs_WT$avg_log2FC < -0.25] <- "Up in WT"
# Sélectionner les gènes à annoter (les 20 plus différentiels)
genes_to_label <- subset(markers_Bl6MBl6Mox_KI_vs_WT, p_val_adj < 0.05 & abs(avg_log2FC) > 0.5)
genes_to_label <- genes_to_label[order(abs(genes_to_label$avg_log2FC), decreasing = TRUE), ][1:20, ]
genes_to_label
# Tous les points = markers_femelle_KI_vs_WT
 volcano <- ggplot(markers_Bl6MBl6Mox_KI_vs_WT, aes(x = avg_log2FC, y = -log10(p_val_adj), color = signification)) +
  geom_point(alpha = 0.7, size = 1.5) +
  
  # Annotations = seulement diff_genes
 geom_text_repel(data = genes_to_label, aes(label = gene), size = 3, max.overlaps = 20) +
  
  scale_color_manual(values = c("Up in KI" = "red", "Up in WT" = "blue", "NS" = "grey70")) +
  geom_vline(xintercept = c(-0.25, 0.25), linetype = "dashed") +
  geom_hline(yintercept = -log10(0.05), linetype = "dashed") +
  labs(title = "Volcano plot: Bl6MBl6Mox KI vs WT",
       x = "log2 Fold Change",
       y = "-log10(p_adj)") +
  theme_classic(base_size = 14)
volcano
ggsave(filename = "/home/afall/r-docker/Analyses_SnRNA_10_2025/Sans_Balbc/Version_nautilus/Analyses_SnRNA_01_2026/Demande_06_02_2026/Analyse_Bl6M_Bl6Mox_suite/Volcano_Bl6MBl6Mox_KI_vs_WT.png", plot = volcano, width = 12, height = 7, dpi = 300)

```

###### Analyse par types cellulaires
```{r}
# Pour les CML
# Extraction du type cellulaire
t <- table(Idents(dataBl6M.Bl6Mox))
write.xlsx(t,
             "/home/afall/r-docker/Analyses_SnRNA_10_2025/Sans_Balbc/Version_nautilus/Analyses_SnRNA_01_2026/Demande_06_02_2026/Analyse_Bl6M_Bl6Mox_suite/Tableau_nbre_noyaux_par_type_cellulaire.xlsx",
             rowNames = TRUE)
dataBl6M.Bl6Mox$celltype <- Idents(dataBl6M.Bl6Mox)
table(dataBl6M.Bl6Mox$celltype)
celltype_of_interest <- c("CML1", "CML2")
data_CML_B6M_B6Mox <- subset(
  dataBl6M.Bl6Mox,
  subset = celltype %in% celltype_of_interest
)
data_CML_B6M_B6Mox
# Extraction de DEG exprimés entre KI et WT (chez les mâles)
data_CML_B6M_B6Mox$genotype <- ifelse(grepl("WT", data_CML_B6M_B6Mox$orig.ident), "WT", "KI")
table(data_CML_B6M_B6Mox$genotype)
Idents(data_CML_B6M_B6Mox) <- "genotype"  
levels(Idents(data_CML_B6M_B6Mox))
markers_CMLB6MB6MOx_KI_vs_WT <- FindMarkers(
  data_CML_B6M_B6Mox,
  ident.1 = "KI",
  ident.2 = "WT",
  logfc.threshold = 0.25,
  min.pct = 0.1
)
markers_CMLB6MB6MOx_KI_vs_WT
head(markers_CMLB6MB6MOx_KI_vs_WT)
write.xlsx(markers_CMLB6MB6MOx_KI_vs_WT,
             "/home/afall/r-docker/Analyses_SnRNA_10_2025/Sans_Balbc/Version_nautilus/Analyses_SnRNA_01_2026/Demande_06_02_2026/Analyse_Bl6M_Bl6Mox_suite/CML_int_Bl6MBl6Mox_res005/DEG_CML_B6M_B6Mox_KI_vs_WT.xlsx",
             rowNames = TRUE)

library(ggrepel)
markers_CMLB6MB6MOx_KI_vs_WT$gene <- rownames(markers_CMLB6MB6MOx_KI_vs_WT)

# Création colonne "signification" selon les seuils
markers_CMLB6MB6MOx_KI_vs_WT$signification <- "NS"
markers_CMLB6MB6MOx_KI_vs_WT$signification[markers_CMLB6MB6MOx_KI_vs_WT$p_val_adj < 0.05 &
                                   markers_CMLB6MB6MOx_KI_vs_WT$avg_log2FC > 0.25] <- "Up in KI"
markers_CMLB6MB6MOx_KI_vs_WT$signification[markers_CMLB6MB6MOx_KI_vs_WT$p_val_adj < 0.05 &
                                   markers_CMLB6MB6MOx_KI_vs_WT$avg_log2FC < -0.25] <- "Up in WT"
# Sélectionner les gènes à annoter (les 20 plus différentiels)
genes_to_label <- subset(markers_CMLB6MB6MOx_KI_vs_WT, p_val_adj < 0.05 & abs(avg_log2FC) > 0.5)
genes_to_label <- genes_to_label[order(abs(genes_to_label$avg_log2FC), decreasing = TRUE), ][1:20, ]
genes_to_label
# Tous les points = markers_femelle_KI_vs_WT
 volcano <- ggplot(markers_CMLB6MB6MOx_KI_vs_WT, aes(x = avg_log2FC, y = -log10(p_val_adj), color = signification)) +
  geom_point(alpha = 0.7, size = 1.5) +
  
  # Annotations = seulement diff_genes
 geom_text_repel(data = genes_to_label, aes(label = gene), size = 3, max.overlaps = 20) +
  
  scale_color_manual(values = c("Up in KI" = "red", "Up in WT" = "blue", "NS" = "grey70")) +
  geom_vline(xintercept = c(-0.25, 0.25), linetype = "dashed") +
  geom_hline(yintercept = -log10(0.05), linetype = "dashed") +
  labs(title = "Volcano plot: CML_Bl6MBl6Mox KI vs WT",
       x = "log2 Fold Change",
       y = "-log10(p_adj)") +
  theme_classic(base_size = 14)
volcano
ggsave(filename = "/home/afall/r-docker/Analyses_SnRNA_10_2025/Sans_Balbc/Version_nautilus/Analyses_SnRNA_01_2026/Demande_06_02_2026/Analyse_Bl6M_Bl6Mox_suite/CML_int_Bl6MBl6Mox_res005/Volcano_CML_Bl6MBl6Mox_KI_vs_WT.png", plot = volcano, width = 12, height = 7, dpi = 300)

# Récupérer la liste de gènes différentiellements exprimés 
sig <- subset(markers_CMLB6MB6MOx_KI_vs_WT, p_val_adj < 0.05 & abs(avg_log2FC) > 0.5)
genes_sym <- rownames(sig) # récupération du symbol des gènes 
# Conversion des identifiants d'entrée ( ici nous transformons les gènes en indentifiants d'entrée c'est à dire des chiffres)
conv <- bitr(rownames(markers_CMLB6MB6MOx_KI_vs_WT), fromType="SYMBOL", toType="ENTREZID", OrgDb="org.Mm.eg.db")
conv
genes_or_entrez <- conv$ENTREZID[conv$SYMBOL %in% genes_sym]
genes_or_entrez
universe_entrez <- conv$ENTREZID

ego_all <- enrichGO(
  gene = genes_or_entrez,
  OrgDb = org.Mm.eg.db,
  keyType = "ENTREZID",
  ont = "BP",
  pvalueCutoff = 0.05,
  qvalueCutoff = 0.05
)
ego_all
head(ego_all@result)

# Visualisation 
D <- dotplot(ego_all, showCategory = 6) + ggtitle("GO BP enrichment (KI vs WT, CML_Bl6MBl6Mox)")
ggsave(filename = "/home/afall/r-docker/Analyses_SnRNA_10_2025/Sans_Balbc/Version_nautilus/Analyses_SnRNA_01_2026/Demande_06_02_2026/Analyse_Bl6M_Bl6Mox_suite/CML_int_Bl6MBl6Mox_res005/Dotplot_enrich_CML_Bl6MBl6Mox_KIvsWT.png", plot = D, width = 12, height = 7, dpi = 300)

# Enrichment avec l'utilisation de la base de donnée KEGG
ekegg <- enrichKEGG(gene         = genes_or_entrez,
                    organism     = "mmu",
                    pvalueCutoff = 0.05)

ekegg
head(ekegg@result)
D1 <- dotplot(ekegg, showCategory = 4) + ggtitle(" KEGG enrichment (KI vs WT, CML_Bl6MBl6Mox)")
ggsave(filename = "/home/afall/r-docker/Analyses_SnRNA_10_2025/Sans_Balbc/Version_nautilus/Analyses_SnRNA_01_2026/Demande_06_02_2026/Analyse_Bl6M_Bl6Mox_suite/CML_int_Bl6MBl6Mox_res005/Dotplot_enrich_KEGG_CML_Bl6MBl6Mox_KIvsWT.png", plot = D1, width = 12, height = 7, dpi = 300)

# Enrichment avec l'utilisation de la base de donnée KEGG
#BiocManager::install("ReactomePA")
library(ReactomePA)
ereact <- enrichPathway(gene = genes_or_entrez, organism="mouse", pvalueCutoff = 0.05, qvalueCutoff = 0.05)
ereact
D2 <- dotplot(ereact, showCategory = 13) + ggtitle(" REACTOME enrichment (KI vs WT, CML_Bl6MBl6Mox)")
ggsave(filename = "/home/afall/r-docker/Analyses_SnRNA_10_2025/Sans_Balbc/Version_nautilus/Analyses_SnRNA_01_2026/Demande_06_02_2026/Analyse_Bl6M_Bl6Mox_suite/CML_int_Bl6MBl6Mox_res005/Dotplot_enrich_REACTOME_CML_Bl6MBl6Mox_KIvsWT.png", plot = D2, width = 12, height = 7, dpi = 300)
B <- barplot(ereact, showCategory= 13) + ggtitle(" REACTOME enrichment (KI vs WT,CML_Bl6MBl6Mox)")
ggsave(filename = "/home/afall/r-docker/Analyses_SnRNA_10_2025/Sans_Balbc/Version_nautilus/Analyses_SnRNA_01_2026/Demande_06_02_2026/Analyse_Bl6M_Bl6Mox_suite/CML_int_Bl6MBl6Mox_res005/Barplot_enrich_REACTOME_CML_Bl6MBl6Mox_KIvsWT.png", plot = B, width = 12, height = 7, dpi = 300)

# Exemple GSEA en utilisant msigdbr C2
m_df <- msigdbr(species = "Mus musculus", category = "C2")
m_df
pathways <- split(m_df$gene_symbol, m_df$gs_name)
pathways
ranks <- markers_CMLB6MB6MOx_KI_vs_WT$avg_log2FC
ranks
names(ranks) <- rownames(markers_CMLB6MB6MOx_KI_vs_WT)
ranks <- sort(ranks, decreasing = TRUE)
# run fgsea
fg <- fgsea(pathways = pathways, stats = ranks, nperm = 10000)
head(fg[order(padj), ])
# Visualisation
top_fg <- fg[order(fg$padj), ][1:20, ]  # top 20: les 20 pathways les plus enrichies
top_fg
B1 <- ggplot(top_fg, aes(x = reorder(pathway, NES), y = NES, fill = padj)) +
  geom_col() +
  coord_flip() +
  scale_fill_gradient(low = "red", high = "blue", name = "padj") +
  labs(title = "Top 20 pathways enrichis (GSEA - fgsea), CML_Bl6MBl6Mox",
       x = "Pathway", y = "Normalized Enrichment Score (NES)") +
  theme_classic()
ggsave(filename = "/home/afall/r-docker/Analyses_SnRNA_10_2025/Sans_Balbc/Version_nautilus/Analyses_SnRNA_01_2026/Demande_06_02_2026/Analyse_Bl6M_Bl6Mox_suite/CML_int_Bl6MBl6Mox_res005/Barplot_enrich_GSEA_CML_Bl6MBl6Mox_KIvsWT.png", plot = B1, width = 12, height = 7, dpi = 300)

```

```{r}
# Pour les EC
# Extraction du type cellulaire
dataBl6M.Bl6Mox$celltype <- Idents(dataBl6M.Bl6Mox)
table(dataBl6M.Bl6Mox$celltype)
celltype_of_interest <- c("EC", "EC lymph")
data_EC_B6M_B6Mox <- subset(
  dataBl6M.Bl6Mox,
  subset = celltype %in% celltype_of_interest
)
data_EC_B6M_B6Mox
# Extraction de DEG exprimés entre KI et WT (chez les mâles)
data_EC_B6M_B6Mox$genotype <- ifelse(grepl("WT", data_EC_B6M_B6Mox$orig.ident), "WT", "KI")
table(data_EC_B6M_B6Mox$genotype)
Idents(data_EC_B6M_B6Mox) <- "genotype"  
levels(Idents(data_EC_B6M_B6Mox))
markers_ECB6MB6MOx_KI_vs_WT <- FindMarkers(
  data_EC_B6M_B6Mox,
  ident.1 = "KI",
  ident.2 = "WT",
  logfc.threshold = 0.25,
  min.pct = 0.1
)
markers_ECB6MB6MOx_KI_vs_WT
head(markers_ECB6MB6MOx_KI_vs_WT)
write.xlsx(markers_ECB6MB6MOx_KI_vs_WT,
             "/home/afall/r-docker/Analyses_SnRNA_10_2025/Sans_Balbc/Version_nautilus/Analyses_SnRNA_01_2026/Demande_06_02_2026/Analyse_Bl6M_Bl6Mox_suite/EC_int_Bl6MBl6Mox_res005/DEG_EC_B6M_B6Mox_KI_vs_WT.xlsx",
             rowNames = TRUE)

library(ggrepel)
markers_ECB6MB6MOx_KI_vs_WT$gene <- rownames(markers_ECB6MB6MOx_KI_vs_WT)

# Création colonne "signification" selon les seuils
markers_ECB6MB6MOx_KI_vs_WT$signification <- "NS"
markers_ECB6MB6MOx_KI_vs_WT$signification[markers_ECB6MB6MOx_KI_vs_WT$p_val_adj < 0.05 &
                                   markers_ECB6MB6MOx_KI_vs_WT$avg_log2FC > 0.25] <- "Up in KI"
markers_ECB6MB6MOx_KI_vs_WT$signification[markers_ECB6MB6MOx_KI_vs_WT$p_val_adj < 0.05 &
                                   markers_ECB6MB6MOx_KI_vs_WT$avg_log2FC < -0.25] <- "Up in WT"
# Sélectionner les gènes à annoter (les 20 plus différentiels)
genes_to_label <- subset(markers_ECB6MB6MOx_KI_vs_WT, p_val_adj < 0.05 & abs(avg_log2FC) > 0.5)
genes_to_label <- genes_to_label[order(abs(genes_to_label$avg_log2FC), decreasing = TRUE), ][1:20, ]
genes_to_label
# Tous les points = markers_femelle_KI_vs_WT
 volcano <- ggplot(markers_ECB6MB6MOx_KI_vs_WT, aes(x = avg_log2FC, y = -log10(p_val_adj), color = signification)) +
  geom_point(alpha = 0.7, size = 1.5) +
  
  # Annotations = seulement diff_genes
 geom_text_repel(data = genes_to_label, aes(label = gene), size = 3, max.overlaps = 20) +
  
  scale_color_manual(values = c("Up in KI" = "red", "Up in WT" = "blue", "NS" = "grey70")) +
  geom_vline(xintercept = c(-0.25, 0.25), linetype = "dashed") +
  geom_hline(yintercept = -log10(0.05), linetype = "dashed") +
  labs(title = "Volcano plot: EC_Bl6MBl6Mox KI vs WT",
       x = "log2 Fold Change",
       y = "-log10(p_adj)") +
  theme_classic(base_size = 14)
volcano
ggsave(filename = "/home/afall/r-docker/Analyses_SnRNA_10_2025/Sans_Balbc/Version_nautilus/Analyses_SnRNA_01_2026/Demande_06_02_2026/Analyse_Bl6M_Bl6Mox_suite/EC_int_Bl6MBl6Mox_res005/Volcano_EC_Bl6MBl6Mox_KI_vs_WT.png", plot = volcano, width = 12, height = 7, dpi = 300)

# Récupérer la liste de gènes différentiellements exprimés 
sig <- subset(markers_ECB6MB6MOx_KI_vs_WT, p_val_adj < 0.05 & abs(avg_log2FC) > 0.5)
genes_sym <- rownames(sig) # récupération du symbol des gènes 
# Conversion des identifiants d'entrée ( ici nous transformons les gènes en indentifiants d'entrée c'est à dire des chiffres)
conv <- bitr(rownames(markers_ECB6MB6MOx_KI_vs_WT), fromType="SYMBOL", toType="ENTREZID", OrgDb="org.Mm.eg.db")
conv
genes_or_entrez <- conv$ENTREZID[conv$SYMBOL %in% genes_sym]
genes_or_entrez
universe_entrez <- conv$ENTREZID

ego_all <- enrichGO(
  gene = genes_or_entrez,
  OrgDb = org.Mm.eg.db,
  keyType = "ENTREZID",
  ont = "BP",
  pvalueCutoff = 0.05,
  qvalueCutoff = 0.05
)
ego_all
head(ego_all@result)

# Visualisation 
D <- dotplot(ego_all, showCategory = 12) + ggtitle("GO BP enrichment (KI vs WT, EC_Bl6MBl6Mox)")
ggsave(filename = "/home/afall/r-docker/Analyses_SnRNA_10_2025/Sans_Balbc/Version_nautilus/Analyses_SnRNA_01_2026/Demande_06_02_2026/Analyse_Bl6M_Bl6Mox_suite/EC_int_Bl6MBl6Mox_res005/Dotplot_enrich_EC_Bl6MBl6Mox_KIvsWT.png", plot = D, width = 12, height = 7, dpi = 300)

# Enrichment avec l'utilisation de la base de donnée KEGG
ekegg <- enrichKEGG(gene         = genes_or_entrez,
                    organism     = "mmu",
                    pvalueCutoff = 0.05)

ekegg
head(ekegg@result)
D1 <- dotplot(ekegg, showCategory = 9) + ggtitle(" KEGG enrichment (KI vs WT, EC_Bl6MBl6Mox)")
ggsave(filename = "/home/afall/r-docker/Analyses_SnRNA_10_2025/Sans_Balbc/Version_nautilus/Analyses_SnRNA_01_2026/Demande_06_02_2026/Analyse_Bl6M_Bl6Mox_suite/EC_int_Bl6MBl6Mox_res005/Dotplot_enrich_KEGG_EC_Bl6MBl6Mox_KIvsWT.png", plot = D1, width = 12, height = 7, dpi = 300)

# Enrichment avec l'utilisation de la base de donnée KEGG
#BiocManager::install("ReactomePA")
library(ReactomePA)
ereact <- enrichPathway(gene = genes_or_entrez, organism="mouse", pvalueCutoff = 0.05, qvalueCutoff = 0.05)
ereact
D2 <- dotplot(ereact, showCategory = 3) + ggtitle(" REACTOME enrichment (KI vs WT, EC_Bl6MBl6Mox)")
ggsave(filename = "/home/afall/r-docker/Analyses_SnRNA_10_2025/Sans_Balbc/Version_nautilus/Analyses_SnRNA_01_2026/Demande_06_02_2026/Analyse_Bl6M_Bl6Mox_suite/EC_int_Bl6MBl6Mox_res005/Dotplot_enrich_REACTOME_EC_Bl6MBl6Mox_KIvsWT.png", plot = D2, width = 12, height = 7, dpi = 300)
B <- barplot(ereact, showCategory= 3) + ggtitle(" REACTOME enrichment (KI vs WT,EC_Bl6MBl6Mox)")
ggsave(filename = "/home/afall/r-docker/Analyses_SnRNA_10_2025/Sans_Balbc/Version_nautilus/Analyses_SnRNA_01_2026/Demande_06_02_2026/Analyse_Bl6M_Bl6Mox_suite/EC_int_Bl6MBl6Mox_res005/Barplot_enrich_REACTOME_EC_Bl6MBl6Mox_KIvsWT.png", plot = B, width = 12, height = 7, dpi = 300)

# Exemple GSEA en utilisant msigdbr C2
m_df <- msigdbr(species = "Mus musculus", category = "C2")
m_df
pathways <- split(m_df$gene_symbol, m_df$gs_name)
pathways
ranks <- markers_ECB6MB6MOx_KI_vs_WT$avg_log2FC
ranks
names(ranks) <- rownames(markers_ECB6MB6MOx_KI_vs_WT)
ranks <- sort(ranks, decreasing = TRUE)
# run fgsea
fg <- fgsea(pathways = pathways, stats = ranks, nperm = 10000)
head(fg[order(padj), ])
# Visualisation
top_fg <- fg[order(fg$padj), ][1:20, ]  # top 20: les 20 pathways les plus enrichies
top_fg
B1 <- ggplot(top_fg, aes(x = reorder(pathway, NES), y = NES, fill = padj)) +
  geom_col() +
  coord_flip() +
  scale_fill_gradient(low = "red", high = "blue", name = "padj") +
  labs(title = "Top 20 pathways enrichis (GSEA - fgsea), EC_Bl6MBl6Mox",
       x = "Pathway", y = "Normalized Enrichment Score (NES)") +
  theme_classic()
ggsave(filename = "/home/afall/r-docker/Analyses_SnRNA_10_2025/Sans_Balbc/Version_nautilus/Analyses_SnRNA_01_2026/Demande_06_02_2026/Analyse_Bl6M_Bl6Mox_suite/EC_int_Bl6MBl6Mox_res005/Barplot_enrich_GSEA_EC_Bl6MBl6Mox_KIvsWT.png", plot = B1, width = 12, height = 7, dpi = 300)

```

```{r}
# Pour les adipocytes
# Extraction du type cellulaire
table(dataBl6M.Bl6Mox$celltype)
celltype_of_interest <- c("Adipocytes")
data_Adipo_B6M_B6Mox <- subset(
  dataBl6M.Bl6Mox,
subset = celltype == celltype_of_interest
)
data_Adipo_B6M_B6Mox
# Extraction de DEG exprimés entre KI et WT (chez les mâles)
data_Adipo_B6M_B6Mox$genotype <- ifelse(grepl("WT", data_Adipo_B6M_B6Mox$orig.ident), "WT", "KI")
table(data_Adipo_B6M_B6Mox$genotype)
Idents(data_Adipo_B6M_B6Mox) <- "genotype"  
levels(Idents(data_Adipo_B6M_B6Mox))
markers_Adipo_B6MB6MOx_KI_vs_WT <- FindMarkers(
  data_Adipo_B6M_B6Mox,
  ident.1 = "KI",
  ident.2 = "WT",
  logfc.threshold = 0.25,
  min.pct = 0.1
)
markers_Adipo_B6MB6MOx_KI_vs_WT
head(markers_Adipo_B6MB6MOx_KI_vs_WT)
write.xlsx(markers_Adipo_B6MB6MOx_KI_vs_WT,
             "/home/afall/r-docker/Analyses_SnRNA_10_2025/Sans_Balbc/Version_nautilus/Analyses_SnRNA_01_2026/Demande_06_02_2026/Analyse_Bl6M_Bl6Mox_suite/Adipo_int_Bl6MBl6Mox_res005/DEG_Adipo_B6M_B6Mox_KI_vs_WT.xlsx",
             rowNames = TRUE)

library(ggrepel)
markers_Adipo_B6MB6MOx_KI_vs_WT$gene <- rownames(markers_Adipo_B6MB6MOx_KI_vs_WT)

# Création colonne "signification" selon les seuils
markers_Adipo_B6MB6MOx_KI_vs_WT$signification <- "NS"
markers_Adipo_B6MB6MOx_KI_vs_WT$signification[markers_Adipo_B6MB6MOx_KI_vs_WT$p_val_adj < 0.05 &
                                   markers_Adipo_B6MB6MOx_KI_vs_WT$avg_log2FC > 0.25] <- "Up in KI"
markers_Adipo_B6MB6MOx_KI_vs_WT$signification[markers_Adipo_B6MB6MOx_KI_vs_WT$p_val_adj < 0.05 &
                                   markers_Adipo_B6MB6MOx_KI_vs_WT$avg_log2FC < -0.25] <- "Up in WT"
# Sélectionner les gènes à annoter (les 20 plus différentiels)
genes_to_label <- subset(markers_Adipo_B6MB6MOx_KI_vs_WT, p_val_adj < 0.05 & abs(avg_log2FC) > 0.5)
genes_to_label <- genes_to_label[order(abs(genes_to_label$avg_log2FC), decreasing = TRUE), ][1:20, ]
genes_to_label
# Tous les points = markers_femelle_KI_vs_WT
 volcano <- ggplot(markers_Adipo_B6MB6MOx_KI_vs_WT, aes(x = avg_log2FC, y = -log10(p_val_adj), color = signification)) +
  geom_point(alpha = 0.7, size = 1.5) +
  
  # Annotations = seulement diff_genes
 geom_text_repel(data = genes_to_label, aes(label = gene), size = 3, max.overlaps = 20) +
  
  scale_color_manual(values = c("Up in KI" = "red", "Up in WT" = "blue", "NS" = "grey70")) +
  geom_vline(xintercept = c(-0.25, 0.25), linetype = "dashed") +
  geom_hline(yintercept = -log10(0.05), linetype = "dashed") +
  labs(title = "Volcano plot: Adipo_Bl6MBl6Mox KI vs WT",
       x = "log2 Fold Change",
       y = "-log10(p_adj)") +
  theme_classic(base_size = 14)
volcano
ggsave(filename = "/home/afall/r-docker/Analyses_SnRNA_10_2025/Sans_Balbc/Version_nautilus/Analyses_SnRNA_01_2026/Demande_06_02_2026/Analyse_Bl6M_Bl6Mox_suite/Adipo_int_Bl6MBl6Mox_res005/Volcano_Adipo_Bl6MBl6Mox_KI_vs_WT.png", plot = volcano, width = 12, height = 7, dpi = 300)

# Récupérer la liste de gènes différentiellements exprimés 
sig <- subset(markers_Adipo_B6MB6MOx_KI_vs_WT, p_val_adj < 0.05 & abs(avg_log2FC) > 0.5)
genes_sym <- rownames(sig) # récupération du symbol des gènes 
# Conversion des identifiants d'entrée ( ici nous transformons les gènes en indentifiants d'entrée c'est à dire des chiffres)
conv <- bitr(rownames(markers_Adipo_B6MB6MOx_KI_vs_WT), fromType="SYMBOL", toType="ENTREZID", OrgDb="org.Mm.eg.db")
conv
genes_or_entrez <- conv$ENTREZID[conv$SYMBOL %in% genes_sym]
genes_or_entrez
universe_entrez <- conv$ENTREZID

ego_all <- enrichGO(
  gene = genes_or_entrez,
  OrgDb = org.Mm.eg.db,
  keyType = "ENTREZID",
  ont = "BP",
  pvalueCutoff = 0.05,
  qvalueCutoff = 0.05
)
ego_all
head(ego_all@result)

# Visualisation 
D <- dotplot(ego_all, showCategory = 12) + ggtitle("GO BP enrichment (KI vs WT, Adipo_Bl6MBl6Mox)")
ggsave(filename = "/home/afall/r-docker/Analyses_SnRNA_10_2025/Sans_Balbc/Version_nautilus/Analyses_SnRNA_01_2026/Demande_06_02_2026/Analyse_Bl6M_Bl6Mox_suite/Adipo_int_Bl6MBl6Mox_res005/Dotplot_enrich_Adipo_Bl6MBl6Mox_KIvsWT.png", plot = D, width = 12, height = 7, dpi = 300)

# Enrichment avec l'utilisation de la base de donnée KEGG
ekegg <- enrichKEGG(gene         = genes_or_entrez,
                    organism     = "mmu",
                    pvalueCutoff = 0.05)

ekegg
head(ekegg@result)
D1 <- dotplot(ekegg, showCategory = 6) + ggtitle(" KEGG enrichment (KI vs WT, Adipo_Bl6MBl6Mox)")
ggsave(filename = "/home/afall/r-docker/Analyses_SnRNA_10_2025/Sans_Balbc/Version_nautilus/Analyses_SnRNA_01_2026/Demande_06_02_2026/Analyse_Bl6M_Bl6Mox_suite/Adipo_int_Bl6MBl6Mox_res005/Dotplot_enrich_KEGG_Adipo_Bl6MBl6Mox_KIvsWT.png", plot = D1, width = 12, height = 7, dpi = 300)

# Enrichment avec l'utilisation de la base de donnée KEGG
#BiocManager::install("ReactomePA")
library(ReactomePA)
ereact <- enrichPathway(gene = genes_or_entrez, organism="mouse", pvalueCutoff = 0.05, qvalueCutoff = 0.05)
ereact
D2 <- dotplot(ereact, showCategory = 10) + ggtitle(" REACTOME enrichment (KI vs WT, Adipo_Bl6MBl6Mox)")
ggsave(filename = "/home/afall/r-docker/Analyses_SnRNA_10_2025/Sans_Balbc/Version_nautilus/Analyses_SnRNA_01_2026/Demande_06_02_2026/Analyse_Bl6M_Bl6Mox_suite/Adipo_int_Bl6MBl6Mox_res005/Dotplot_enrich_REACTOME_Adipo_Bl6MBl6Mox_KIvsWT.png", plot = D2, width = 12, height = 7, dpi = 300)
B <- barplot(ereact, showCategory= 10) + ggtitle(" REACTOME enrichment (KI vs WT,Adipo_Bl6MBl6Mox)")
ggsave(filename = "/home/afall/r-docker/Analyses_SnRNA_10_2025/Sans_Balbc/Version_nautilus/Analyses_SnRNA_01_2026/Demande_06_02_2026/Analyse_Bl6M_Bl6Mox_suite/Adipo_int_Bl6MBl6Mox_res005/Barplot_enrich_REACTOME_Adipo_Bl6MBl6Mox_KIvsWT.png", plot = B, width = 12, height = 7, dpi = 300)

# Exemple GSEA en utilisant msigdbr C2
m_df <- msigdbr(species = "Mus musculus", category = "C2")
m_df
pathways <- split(m_df$gene_symbol, m_df$gs_name)
pathways
ranks <- markers_Adipo_B6MB6MOx_KI_vs_WT$avg_log2FC
ranks
names(ranks) <- rownames(markers_Adipo_B6MB6MOx_KI_vs_WT)
ranks <- sort(ranks, decreasing = TRUE)
# run fgsea
fg <- fgsea(pathways = pathways, stats = ranks, nperm = 10000)
head(fg[order(padj), ])
# Visualisation
top_fg <- fg[order(fg$padj), ][1:20, ]  # top 20: les 20 pathways les plus enrichies
top_fg
B1 <- ggplot(top_fg, aes(x = reorder(pathway, NES), y = NES, fill = padj)) +
  geom_col() +
  coord_flip() +
  scale_fill_gradient(low = "red", high = "blue", name = "padj") +
  labs(title = "Top 20 pathways enrichis (GSEA - fgsea), Adipo_Bl6MBl6Mox",
       x = "Pathway", y = "Normalized Enrichment Score (NES)") +
  theme_classic()
ggsave(filename = "/home/afall/r-docker/Analyses_SnRNA_10_2025/Sans_Balbc/Version_nautilus/Analyses_SnRNA_01_2026/Demande_06_02_2026/Analyse_Bl6M_Bl6Mox_suite/Adipo_int_Bl6MBl6Mox_res005/Barplot_enrich_GSEA_Adipo_Bl6MBl6Mox_KIvsWT.png", plot = B1, width = 12, height = 7, dpi = 300)

```

```{r}
# Pour les Fibroblastes
# Extraction du type cellulaire
table(dataBl6M.Bl6Mox$celltype)
celltype_of_interest <- c("Fibroblastes")
data_Fibro_B6M_B6Mox <- subset(
  dataBl6M.Bl6Mox,
subset = celltype == celltype_of_interest
)
data_Fibro_B6M_B6Mox
# Extraction de DEG exprimés entre KI et WT (chez les mâles)
data_Fibro_B6M_B6Mox$genotype <- ifelse(grepl("WT", data_Fibro_B6M_B6Mox$orig.ident), "WT", "KI")
table(data_Fibro_B6M_B6Mox$genotype)
Idents(data_Fibro_B6M_B6Mox) <- "genotype"  
levels(Idents(data_Fibro_B6M_B6Mox))
markers_Fibro_B6MB6MOx_KI_vs_WT <- FindMarkers(
 data_Fibro_B6M_B6Mox,
  ident.1 = "KI",
  ident.2 = "WT",
  logfc.threshold = 0.25,
  min.pct = 0.1
)
markers_Fibro_B6MB6MOx_KI_vs_WT
head(markers_Fibro_B6MB6MOx_KI_vs_WT)
write.xlsx(markers_Fibro_B6MB6MOx_KI_vs_WT,
             "/home/afall/r-docker/Analyses_SnRNA_10_2025/Sans_Balbc/Version_nautilus/Analyses_SnRNA_01_2026/Demande_06_02_2026/Analyse_Bl6M_Bl6Mox_suite/Fibro_int_Bl6MBl6Mox_res005/DEG_Fibro_B6M_B6Mox_KI_vs_WT.xlsx",
             rowNames = TRUE)

library(ggrepel)
markers_Fibro_B6MB6MOx_KI_vs_WT$gene <- rownames(markers_Fibro_B6MB6MOx_KI_vs_WT)

# Création colonne "signification" selon les seuils
markers_Fibro_B6MB6MOx_KI_vs_WT$signification <- "NS"
markers_Fibro_B6MB6MOx_KI_vs_WT$signification[markers_Fibro_B6MB6MOx_KI_vs_WT$p_val_adj < 0.05 &
                                   markers_Fibro_B6MB6MOx_KI_vs_WT$avg_log2FC > 0.25] <- "Up in KI"
markers_Fibro_B6MB6MOx_KI_vs_WT$signification[markers_Fibro_B6MB6MOx_KI_vs_WT$p_val_adj < 0.05 &
                                   markers_Fibro_B6MB6MOx_KI_vs_WT$avg_log2FC < -0.25] <- "Up in WT"
# Sélectionner les gènes à annoter (les 20 plus différentiels)
genes_to_label <- subset(markers_Fibro_B6MB6MOx_KI_vs_WT, p_val_adj < 0.05 & abs(avg_log2FC) > 0.5)
genes_to_label <- genes_to_label[order(abs(genes_to_label$avg_log2FC), decreasing = TRUE), ][1:20, ]
genes_to_label
# Tous les points = markers_femelle_KI_vs_WT
 volcano <- ggplot(markers_Fibro_B6MB6MOx_KI_vs_WT, aes(x = avg_log2FC, y = -log10(p_val_adj), color = signification)) +
  geom_point(alpha = 0.7, size = 1.5) +
  
  # Annotations = seulement diff_genes
 geom_text_repel(data = genes_to_label, aes(label = gene), size = 3, max.overlaps = 20) +
  
  scale_color_manual(values = c("Up in KI" = "red", "Up in WT" = "blue", "NS" = "grey70")) +
  geom_vline(xintercept = c(-0.25, 0.25), linetype = "dashed") +
  geom_hline(yintercept = -log10(0.05), linetype = "dashed") +
  labs(title = "Volcano plot: Fibro_Bl6MBl6Mox KI vs WT",
       x = "log2 Fold Change",
       y = "-log10(p_adj)") +
  theme_classic(base_size = 14)
volcano
ggsave(filename = "/home/afall/r-docker/Analyses_SnRNA_10_2025/Sans_Balbc/Version_nautilus/Analyses_SnRNA_01_2026/Demande_06_02_2026/Analyse_Bl6M_Bl6Mox_suite/Fibro_int_Bl6MBl6Mox_res005/Volcano_Fibro_Bl6MBl6Mox_KI_vs_WT.png", plot = volcano, width = 12, height = 7, dpi = 300)

# Récupérer la liste de gènes différentiellements exprimés 
sig <- subset(markers_Fibro_B6MB6MOx_KI_vs_WT, p_val_adj < 0.05 & abs(avg_log2FC) > 0.5)
genes_sym <- rownames(sig) # récupération du symbol des gènes 
# Conversion des identifiants d'entrée ( ici nous transformons les gènes en indentifiants d'entrée c'est à dire des chiffres)
conv <- bitr(rownames(markers_Fibro_B6MB6MOx_KI_vs_WT), fromType="SYMBOL", toType="ENTREZID", OrgDb="org.Mm.eg.db")
conv
genes_or_entrez <- conv$ENTREZID[conv$SYMBOL %in% genes_sym]
genes_or_entrez
universe_entrez <- conv$ENTREZID

ego_all <- enrichGO(
  gene = genes_or_entrez,
  OrgDb = org.Mm.eg.db,
  keyType = "ENTREZID",
  ont = "BP",
  pvalueCutoff = 0.05,
  qvalueCutoff = 0.05
)
ego_all
head(ego_all@result)

# Visualisation 
D <- dotplot(ego_all, showCategory = 12) + ggtitle("GO BP enrichment (KI vs WT, Fibro_Bl6MBl6Mox)")
ggsave(filename = "/home/afall/r-docker/Analyses_SnRNA_10_2025/Sans_Balbc/Version_nautilus/Analyses_SnRNA_01_2026/Demande_06_02_2026/Analyse_Bl6M_Bl6Mox_suite/Fibro_int_Bl6MBl6Mox_res005/Dotplot_enrich_Fibro_Bl6MBl6Mox_KIvsWT.png", plot = D, width = 12, height = 7, dpi = 300)

# Enrichment avec l'utilisation de la base de donnée KEGG
ekegg <- enrichKEGG(gene         = genes_or_entrez,
                    organism     = "mmu",
                    pvalueCutoff = 0.05)

ekegg
head(ekegg@result)
D1 <- dotplot(ekegg, showCategory = 5) + ggtitle(" KEGG enrichment (KI vs WT, Fibro_Bl6MBl6Mox)")
ggsave(filename = "/home/afall/r-docker/Analyses_SnRNA_10_2025/Sans_Balbc/Version_nautilus/Analyses_SnRNA_01_2026/Demande_06_02_2026/Analyse_Bl6M_Bl6Mox_suite/Fibro_int_Bl6MBl6Mox_res005/Dotplot_enrich_KEGG_Adipo_Bl6MBl6Mox_KIvsWT.png", plot = D1, width = 12, height = 7, dpi = 300)

# Enrichment avec l'utilisation de la base de donnée KEGG
#BiocManager::install("ReactomePA")
library(ReactomePA)
ereact <- enrichPathway(gene = genes_or_entrez, organism="mouse", pvalueCutoff = 0.05, qvalueCutoff = 0.05)
ereact
D2 <- dotplot(ereact, showCategory = 0) + ggtitle(" REACTOME enrichment (KI vs WT, Fibro_Bl6MBl6Mox)") ## 0 pathway enrichie ici donc pas de réprésentation possible => pas d'image dans ce cas pour les fibro
ggsave(filename = "/home/afall/r-docker/Analyses_SnRNA_10_2025/Sans_Balbc/Version_nautilus/Analyses_SnRNA_01_2026/Demande_06_02_2026/Analyse_Bl6M_Bl6Mox_suite/Fibro_int_Bl6MBl6Mox_res005/Dotplot_enrich_REACTOME_Fibro_Bl6MBl6Mox_KIvsWT.png", plot = D2, width = 12, height = 7, dpi = 300)
B <- barplot(ereact, showCategory= 0) + ggtitle(" REACTOME enrichment (KI vs WT,Fibro_Bl6MBl6Mox)")
ggsave(filename = "/home/afall/r-docker/Analyses_SnRNA_10_2025/Sans_Balbc/Version_nautilus/Analyses_SnRNA_01_2026/Demande_06_02_2026/Analyse_Bl6M_Bl6Mox_suite/Fibro_int_Bl6MBl6Mox_res005/Barplot_enrich_REACTOME_Fibro_Bl6MBl6Mox_KIvsWT.png", plot = B, width = 12, height = 7, dpi = 300)

# Exemple GSEA en utilisant msigdbr C2
m_df <- msigdbr(species = "Mus musculus", category = "C2")
m_df
pathways <- split(m_df$gene_symbol, m_df$gs_name)
pathways
ranks <- markers_Fibro_B6MB6MOx_KI_vs_WT$avg_log2FC
ranks
names(ranks) <- rownames(markers_Fibro_B6MB6MOx_KI_vs_WT)
ranks <- sort(ranks, decreasing = TRUE)
# run fgsea
fg <- fgsea(pathways = pathways, stats = ranks, nperm = 10000)
head(fg[order(padj), ])
# Visualisation
top_fg <- fg[order(fg$padj), ][1:20, ]  # top 20: les 20 pathways les plus enrichies
top_fg
B1 <- ggplot(top_fg, aes(x = reorder(pathway, NES), y = NES, fill = padj)) +
  geom_col() +
  coord_flip() +
  scale_fill_gradient(low = "red", high = "blue", name = "padj") +
  labs(title = "Top 20 pathways enrichis (GSEA - fgsea), Fibro_Bl6MBl6Mox",
       x = "Pathway", y = "Normalized Enrichment Score (NES)") +
  theme_classic()
ggsave(filename = "/home/afall/r-docker/Analyses_SnRNA_10_2025/Sans_Balbc/Version_nautilus/Analyses_SnRNA_01_2026/Demande_06_02_2026/Analyse_Bl6M_Bl6Mox_suite/Fibro_int_Bl6MBl6Mox_res005/Barplot_enrich_GSEA_Fibro_Bl6MBl6Mox_KIvsWT.png", plot = B1, width = 12, height = 7, dpi = 300)

```


###### Analyse des grands types cellulaires (pathways)
```{r}
# Adipocytes
# Récupérer la liste de gènes différentiellements exprimés 
sig <- subset(markers_Bl6MBl6Mox_KI_vs_WT, p_val_adj < 0.05 & abs(avg_log2FC) > 0.5)
genes_sym <- rownames(sig) # récupération du symbol des gènes 
# Conversion des identifiants d'entrée ( ici nous transformons les gènes en indentifiants d'entrée c'est à dire des chiffres)
conv <- bitr(rownames(markers_Bl6MBl6Mox_KI_vs_WT), fromType="SYMBOL", toType="ENTREZID", OrgDb="org.Mm.eg.db")
genes_or_entrez <- conv$ENTREZID[conv$SYMBOL %in% genes_sym]
universe_entrez <- conv$ENTREZID

# Enrichment avec l'utilisation de la base de donnée GO
#ego <- enrichGO(gene = genes_or_entrez,
                #universe = universe_entrez,
                #OrgDb = org.Mm.eg.db,
                #keyType = "ENTREZID",
                #ont = "BP",
                #pAdjustMethod = "BH",
                #pvalueCutoff = 0.2,
                #qvalueCutoff = 0.5)
#ego   # avec le code de eco nous n'avons rien trouver parceque les filtres effectués étaient trop strictes

ego_all <- enrichGO(
  gene = genes_or_entrez,
  OrgDb = org.Mm.eg.db,
  keyType = "ENTREZID",
  ont = "BP",
  pvalueCutoff = 1,
  qvalueCutoff = 1
)
ego_all
head(ego_all@result)

# Visualisation 
D <- dotplot(ego_all, showCategory = 20) + ggtitle("GO BP enrichment (KI vs WT, males)")
ggsave(filename = "/home/afall/r_docker/Analyses_SnRNA_10_2025/Sans_Balbc/Version_nautilus/Analyse_différentielle_types_cellulaires/Adipocytes/Dotplot_enrich_MALE_Adipo_KIvsWT.png", plot = D, width = 12, height = 7, dpi = 300)

# Enrichment avec l'utilisation de la base de donnée KEGG
ekegg <- enrichKEGG(gene         = genes_or_entrez,
                    organism     = "mmu",
                    pvalueCutoff = 0.05)

ekegg
head(ekegg@result)
dotplot(ekegg, showCategory = 20) # showCategory nous permet d'indique le nbre de pathway que nous voulons mettre sur notre dotplot
D1 <- dotplot(ekegg, showCategory = 20) + ggtitle(" KEGG enrichment (KI vs WT, males)")
ggsave(filename = "/home/afall/r_docker/Analyses_SnRNA_10_2025/Sans_Balbc/Version_nautilus/Analyse_différentielle_types_cellulaires/Adipocytes/Dotplot_enrich_KEGG_MALE_Adipo_KIvsWT.png", plot = D1, width = 12, height = 7, dpi = 300)

# Enrichment avec l'utilisation de la base de donnée KEGG
#BiocManager::install("ReactomePA")
library(ReactomePA)
ereact <- enrichPathway(gene = genes_or_entrez, organism="mouse", pvalueCutoff = 0.05, qvalueCutoff = 0.1)
ereact
dotplot(ereact, showCategory = 5)
barplot(ereact, showCategory=5) # 5 ici parce qu'il y a eu que 5 enrichissements
D2 <- dotplot(ereact, showCategory = 5) + ggtitle(" REACTOME enrichment (KI vs WT, males)")
ggsave(filename = "/home/afall/r_docker/Analyses_SnRNA_10_2025/Sans_Balbc/Version_nautilus/Analyse_différentielle_types_cellulaires/Adipocytes/Dotplot_enrich_REACTOME_MALE_Adipo_KIvsWT.png", plot = D2, width = 12, height = 7, dpi = 300)
B <- barplot(ereact, showCategory=5) + ggtitle(" REACTOME enrichment (KI vs WT, males)")
ggsave(filename = "/home/afall/r_docker/Analyses_SnRNA_10_2025/Sans_Balbc/Version_nautilus/Analyse_différentielle_types_cellulaires/Adipocytes/Barplot_enrich_REACTOME_MALE_Adipo_KIvsWT.png", plot = B, width = 12, height = 7, dpi = 300)

# Exemple GSEA en utilisant msigdbr C2
m_df <- msigdbr(species = "Mus musculus", category = "C2")
m_df
pathways <- split(m_df$gene_symbol, m_df$gs_name)
pathways
ranks <- markers_Bl6MBl6Mox_KI_vs_WT$avg_log2FC
ranks
names(ranks) <- rownames(markers_Bl6MBl6Mox_KI_vs_WT)
ranks <- sort(ranks, decreasing = TRUE)
# run fgsea
fg <- fgsea(pathways = pathways, stats = ranks, nperm = 10000)
head(fg[order(padj), ])
# Visualisation
top_fg <- fg[order(fg$padj), ][1:20, ]  # top 20: les 20 pathways les plus enrichies
top_fg
B1 <- ggplot(top_fg, aes(x = reorder(pathway, NES), y = NES, fill = padj)) +
  geom_col() +
  coord_flip() +
  scale_fill_gradient(low = "red", high = "blue", name = "padj") +
  labs(title = "Top 20 pathways enrichis (GSEA - fgsea)",
       x = "Pathway", y = "Normalized Enrichment Score (NES)") +
  theme_classic()
ggsave(filename = "/home/afall/r_docker/Analyses_SnRNA_10_2025/Sans_Balbc/Version_nautilus/Analyse_différentielle_types_cellulaires/Adipocytes/Barplot_enrich_GSEA_MALE_Adipo_KIvsWT.png", plot = B1, width = 12, height = 7, dpi = 300)

# plotEnrichment(pathways[["JECHLINGER_EPITHELIAL_TO_MESENCHYMAL_TRANSITION_DN"]], ranks) # Cela trace la courbe de GSEA : comment les gènes d’un pathway sont distribués parmi les plus up ou down-régulés.
```

# Pour les EC
```{r}
data_male
table(data_male$orig.ident)
# Pour les adipocytes bruns
# Extraction des types cellulaires présentent dans dataBl6M.Bl6Mox
table(Idents(dataBl6M.Bl6Mox))
dataBl6M.Bl6Mox$celltype <- Idents(dataBl6M.Bl6Mox)
table(dataBl6M.Bl6Mox$celltype)
celltype_of_interest <- "EC"
data_EC <- subset(dataBl6M.Bl6Mox, subset = celltype == celltype_of_interest)
data_EC
# Extraction de DEG exprimés entre KI et WT (chez les mâles)
table(dataBl6M.Bl6Mox$genotype)
Idents(data_EC) <- "genotype"  
levels(Idents(data_EC))
markers_Bl6MBl6Mox_KI_vs_WT <- FindMarkers(
  data_EC,
  ident.1 = "KI",
  ident.2 = "WT",
  logfc.threshold = 0.25,
  min.pct = 0.1
)
head(markers_Bl6MBl6Mox_KI_vs_WT)
write.xlsx(markers_Bl6MBl6Mox_KI_vs_WT,
             "/home/afall/r_docker/Analyses_SnRNA_10_2025/Sans_Balbc/Version_nautilus/Analyse_différentielle_types_cellulaires/EC/DEG_EC_KI_vs_WT_MALE.xlsx",
             rowNames = TRUE)

top_genes <- rownames(markers_Bl6MBl6Mox_KI_vs_WT[order(markers_Bl6MBl6Mox_KI_vs_WT$avg_log2FC, decreasing = TRUE), ])[1:20]
top_genes
write.csv(top_genes,
          file = "/home/afall/r_docker/Analyses_SnRNA_10_2025/Sans_Balbc/Version_nautilus/Analyse_différentielle_types_cellulaires/EC/top20_gènes_surexprimés.csv",
          row.names = FALSE)
H <- DoHeatmap(data_EC, features = top_genes) + NoLegend()
ggsave(filename = "/home/afall/r_docker/Analyses_SnRNA_10_2025/Sans_Balbc/Version_nautilus/Analyse_différentielle_types_cellulaires/EC/Heatmap_MALE_Adipo_KIvsWT.png", plot = H, width = 12, height = 7, dpi = 300)


library(ggrepel)

diff_genes <- subset(markers_Bl6MBl6Mox_KI_vs_WT, p_val_adj < 0.05 & abs(avg_log2FC) > 0.5)
diff_genes
diff_genes <- diff_genes[order(abs(diff_genes$avg_log2FC), decreasing = TRUE), ][1:10, ]
diff_genes
diff_genes$gene <- rownames(diff_genes)

markers_Bl6MBl6Mox_KI_vs_WT$gene <- rownames(markers_Bl6MBl6Mox_KI_vs_WT)

# Création colonne "signification" selon les seuils
markers_Bl6MBl6Mox_KI_vs_WT$signification <- "NS"
markers_Bl6MBl6Mox_KI_vs_WT$signification[markers_Bl6MBl6Mox_KI_vs_WT$p_val_adj < 0.05 &
                                   markers_Bl6MBl6Mox_KI_vs_WT$avg_log2FC > 0.25] <- "Up in KI"
markers_Bl6MBl6Mox_KI_vs_WT$signification[markers_Bl6MBl6Mox_KI_vs_WT$p_val_adj < 0.05 &
                                   markers_Bl6MBl6Mox_KI_vs_WT$avg_log2FC < -0.25] <- "Up in WT"
diff_genes$signification <- markers_Bl6MBl6Mox_KI_vs_WT$signification[rownames(diff_genes)]
# Tous les points = markers_Bl6MBl6Mox_KI_vs_WT
 volcano <- ggplot(markers_Bl6MBl6Mox_KI_vs_WT, aes(x = avg_log2FC, y = -log10(p_val_adj), color = signification)) +
  geom_point(alpha = 0.7, size = 1.5) +
  
  # Annotations = seulement diff_genes
 geom_text_repel(data = diff_genes, aes(label = gene), size = 3, max.overlaps = 15) +
  
  scale_color_manual(values = c("Up in KI" = "red", "Up in WT" = "blue", "NS" = "grey70")) +
  theme_classic(base_size = 14) +
  geom_vline(xintercept = c(-0.25, 0.25), linetype = "dashed") +
  geom_hline(yintercept = -log10(0.05), linetype = "dashed") +
  labs(title = "Volcano plot: KI vs WT", x = "log2 Fold Change", y = "-log10(p_adj)")
ggsave(filename = "/home/afall/r_docker/Analyses_SnRNA_10_2025/Sans_Balbc/Version_nautilus/Analyse_différentielle_types_cellulaires/EC/Volcano_MALE_EC_KIvsWT.png", plot = volcano, width = 12, height = 7, dpi = 300)

```

###### Analyse des grands types cellulaires (pathways)
```{r}
### PATHWAY
library(ggplot2)
#if (!require("BiocManager", quietly = TRUE))
    #install.packages("BiocManager")

#BiocManager::install("clusterProfiler")
library(clusterProfiler)

#BiocManager::install("org.Mm.eg.db")
library(org.Mm.eg.db)
library(enrichplot)
library(msigdbr)
library(fgsea)


# Récupérer la liste de gènes différentiellements exprimés 
sig <- subset(markers_Bl6MBl6Mox_KI_vs_WT, p_val_adj < 0.05 & abs(avg_log2FC) > 0.5)
genes_sym <- rownames(sig) # récupération du symbol des gènes 
# Conversion des identifiants d'entrée ( ici nous transformons les gènes en indentifiants d'entrée c'est à dire des chiffres)
conv <- bitr(rownames(markers_Bl6MBl6Mox_KI_vs_WT), fromType="SYMBOL", toType="ENTREZID", OrgDb="org.Mm.eg.db")
genes_or_entrez <- conv$ENTREZID[conv$SYMBOL %in% genes_sym]
universe_entrez <- conv$ENTREZID

# Enrichment avec l'utilisation de la base de donnée GO
#ego <- enrichGO(gene = genes_or_entrez,
                #universe = universe_entrez,
                #OrgDb = org.Mm.eg.db,
                #keyType = "ENTREZID",
                #ont = "BP",
                #pAdjustMethod = "BH",
                #pvalueCutoff = 0.2,
                #qvalueCutoff = 0.5)
#ego   # avec le code de eco nous n'avons rien trouver parceque les filtres effectués étaient trop strictes

ego_all <- enrichGO(
  gene = genes_or_entrez,
  OrgDb = org.Mm.eg.db,
  keyType = "ENTREZID",
  ont = "BP",
  pvalueCutoff = 1,
  qvalueCutoff = 1
)
ego_all
head(ego_all@result)

# Visualisation 
D <- dotplot(ego_all, showCategory = 20) + ggtitle("GO BP enrichment (KI vs WT, males)")
ggsave(filename = "/home/afall/r_docker/Analyses_SnRNA_10_2025/Sans_Balbc/Version_nautilus/Analyse_différentielle_types_cellulaires/EC/Dotplot_enrich_MALE_EC_KIvsWT.png", plot = D, width = 12, height = 7, dpi = 300)

# Enrichment avec l'utilisation de la base de donnée KEGG
ekegg <- enrichKEGG(gene         = genes_or_entrez,
                    organism     = "mmu",
                    pvalueCutoff = 0.05)

ekegg
head(ekegg@result)
dotplot(ekegg, showCategory = 20) # showCategory nous permet d'indique le nbre de pathway que nous voulons mettre sur notre dotplot
D1 <- dotplot(ekegg, showCategory = 20) + ggtitle(" KEGG enrichment (KI vs WT, males)")
ggsave(filename = "/home/afall/r_docker/Analyses_SnRNA_10_2025/Sans_Balbc/Version_nautilus/Analyse_différentielle_types_cellulaires/EC/Dotplot_enrich_KEGG_MALE_EC_KIvsWT.png", plot = D1, width = 12, height = 7, dpi = 300)

# Enrichment avec l'utilisation de la base de donnée KEGG
#BiocManager::install("ReactomePA")
library(ReactomePA)
ereact <- enrichPathway(gene = genes_or_entrez, organism="mouse", pvalueCutoff = 0.05, qvalueCutoff = 0.1)
ereact
dotplot(ereact, showCategory = 4)
barplot(ereact, showCategory=4) # 5 ici parce qu'il y a eu que 5 enrichissements
D2 <- dotplot(ereact, showCategory = 4) + ggtitle(" REACTOME enrichment (KI vs WT, males)")
ggsave(filename = "/home/afall/r_docker/Analyses_SnRNA_10_2025/Sans_Balbc/Version_nautilus/Analyse_différentielle_types_cellulaires/EC/Dotplot_enrich_REACTOME_MALE_EC_KIvsWT.png", plot = D2, width = 12, height = 7, dpi = 300)
B <- barplot(ereact, showCategory=5) + ggtitle(" REACTOME enrichment (KI vs WT, males)")
ggsave(filename = "/home/afall/r_docker/Analyses_SnRNA_10_2025/Sans_Balbc/Version_nautilus/Analyse_différentielle_types_cellulaires/EC/Barplot_enrich_REACTOME_MALE_EC_KIvsWT.png", plot = B, width = 12, height = 7, dpi = 300)

# Exemple GSEA en utilisant msigdbr C2
m_df <- msigdbr(species = "Mus musculus", category = "C2")
m_df
pathways <- split(m_df$gene_symbol, m_df$gs_name)
pathways
ranks <- markers_Bl6MBl6Mox_KI_vs_WT$avg_log2FC
ranks
names(ranks) <- rownames(markers_Bl6MBl6Mox_KI_vs_WT)
ranks <- sort(ranks, decreasing = TRUE)
# run fgsea
fg <- fgsea(pathways = pathways, stats = ranks, nperm = 10000)
head(fg[order(padj), ])
# Visualisation
top_fg <- fg[order(fg$padj), ][1:20, ]  # top 20: les 20 pathways les plus enrichies
top_fg
B1 <- ggplot(top_fg, aes(x = reorder(pathway, NES), y = NES, fill = padj)) +
  geom_col() +
  coord_flip() +
  scale_fill_gradient(low = "red", high = "blue", name = "padj") +
  labs(title = "Top 20 pathways enrichis (GSEA - fgsea)",
       x = "Pathway", y = "Normalized Enrichment Score (NES)") +
  theme_classic()
ggsave(filename = "/home/afall/r_docker/Analyses_SnRNA_10_2025/Sans_Balbc/Version_nautilus/Analyse_différentielle_types_cellulaires/EC/Barplot_enrich_GSEA_MALE_EC_KIvsWT.png", plot = B1, width = 12, height = 7, dpi = 300)

```


# Pour les Fibroblastes
```{r}
data_male
table(data_male$orig.ident)
# Pour les adipocytes bruns
# Extraction des types cellulaires présentent dans dataBl6M.Bl6Mox
table(Idents(dataBl6M.Bl6Mox))
dataBl6M.Bl6Mox$celltype <- Idents(dataBl6M.Bl6Mox)
table(dataBl6M.Bl6Mox$celltype)
celltype_of_interest <- "Fibroblastes"
data_Fibro <- subset(dataBl6M.Bl6Mox, subset = celltype == celltype_of_interest)
data_Fibro
# Extraction de DEG exprimés entre KI et WT (chez les mâles)
table(dataBl6M.Bl6Mox$genotype)
Idents(data_Fibro) <- "genotype"  
levels(Idents(data_Fibro))
markers_Bl6MBl6Mox_KI_vs_WT <- FindMarkers(
  data_Fibro,
  ident.1 = "KI",
  ident.2 = "WT",
  logfc.threshold = 0.25,
  min.pct = 0.1
)
head(markers_Bl6MBl6Mox_KI_vs_WT)
write.xlsx(markers_Bl6MBl6Mox_KI_vs_WT,
             "/home/afall/r_docker/Analyses_SnRNA_10_2025/Sans_Balbc/Version_nautilus/Analyse_différentielle_types_cellulaires/Fibroblastes/DEG_Fibro_KI_vs_WT_MALE.xlsx",
             rowNames = TRUE)

top_genes <- rownames(markers_Bl6MBl6Mox_KI_vs_WT[order(markers_Bl6MBl6Mox_KI_vs_WT$avg_log2FC, decreasing = TRUE), ])[1:20]
top_genes
write.csv(top_genes,
          file = "/home/afall/r_docker/Analyses_SnRNA_10_2025/Sans_Balbc/Version_nautilus/Analyse_différentielle_types_cellulaires/Fibroblastes/top20_gènes_surexprimés.csv",
          row.names = FALSE)
H <- DoHeatmap(data_Fibro, features = top_genes) + NoLegend()
ggsave(filename = "/home/afall/r_docker/Analyses_SnRNA_10_2025/Sans_Balbc/Version_nautilus/Analyse_différentielle_types_cellulaires/Fibroblastes/Heatmap_MALE_Fibro_KIvsWT.png", plot = H, width = 12, height = 7, dpi = 300)


library(ggrepel)

diff_genes <- subset(markers_Bl6MBl6Mox_KI_vs_WT, p_val_adj < 0.05 & abs(avg_log2FC) > 0.5)
diff_genes
diff_genes <- diff_genes[order(abs(diff_genes$avg_log2FC), decreasing = TRUE), ][1:10, ]
diff_genes
diff_genes$gene <- rownames(diff_genes)

markers_Bl6MBl6Mox_KI_vs_WT$gene <- rownames(markers_Bl6MBl6Mox_KI_vs_WT)

# Création colonne "signification" selon les seuils
markers_Bl6MBl6Mox_KI_vs_WT$signification <- "NS"
markers_Bl6MBl6Mox_KI_vs_WT$signification[markers_Bl6MBl6Mox_KI_vs_WT$p_val_adj < 0.05 &
                                   markers_Bl6MBl6Mox_KI_vs_WT$avg_log2FC > 0.25] <- "Up in KI"
markers_Bl6MBl6Mox_KI_vs_WT$signification[markers_Bl6MBl6Mox_KI_vs_WT$p_val_adj < 0.05 &
                                   markers_Bl6MBl6Mox_KI_vs_WT$avg_log2FC < -0.25] <- "Up in WT"
diff_genes$signification <- markers_Bl6MBl6Mox_KI_vs_WT$signification[rownames(diff_genes)]
# Tous les points = markers_Bl6MBl6Mox_KI_vs_WT
 volcano <- ggplot(markers_Bl6MBl6Mox_KI_vs_WT, aes(x = avg_log2FC, y = -log10(p_val_adj), color = signification)) +
  geom_point(alpha = 0.7, size = 1.5) +
  
  # Annotations = seulement diff_genes
 geom_text_repel(data = diff_genes, aes(label = gene), size = 3, max.overlaps = 15) +
  
  scale_color_manual(values = c("Up in KI" = "red", "Up in WT" = "blue", "NS" = "grey70")) +
  theme_classic(base_size = 14) +
  geom_vline(xintercept = c(-0.25, 0.25), linetype = "dashed") +
  geom_hline(yintercept = -log10(0.05), linetype = "dashed") +
  labs(title = "Volcano plot: KI vs WT", x = "log2 Fold Change", y = "-log10(p_adj)")
ggsave(filename = "/home/afall/r_docker/Analyses_SnRNA_10_2025/Sans_Balbc/Version_nautilus/Analyse_différentielle_types_cellulaires/Fibroblastes/Volcano_MALE_Fibro_KIvsWT.png", plot = volcano, width = 12, height = 7, dpi = 300)

```

###### Analyse des grands types cellulaires (pathways)
```{r}
### PATHWAY
library(ggplot2)
#if (!require("BiocManager", quietly = TRUE))
    #install.packages("BiocManager")

#BiocManager::install("clusterProfiler")
library(clusterProfiler)

#BiocManager::install("org.Mm.eg.db")
library(org.Mm.eg.db)
library(enrichplot)
library(msigdbr)
library(fgsea)


# Récupérer la liste de gènes différentiellements exprimés 
sig <- subset(markers_Bl6MBl6Mox_KI_vs_WT, p_val_adj < 0.05 & abs(avg_log2FC) > 0.5)
genes_sym <- rownames(sig) # récupération du symbol des gènes 
# Conversion des identifiants d'entrée ( ici nous transformons les gènes en indentifiants d'entrée c'est à dire des chiffres)
conv <- bitr(rownames(markers_Bl6MBl6Mox_KI_vs_WT), fromType="SYMBOL", toType="ENTREZID", OrgDb="org.Mm.eg.db")
genes_or_entrez <- conv$ENTREZID[conv$SYMBOL %in% genes_sym]
universe_entrez <- conv$ENTREZID

# Enrichment avec l'utilisation de la base de donnée GO
#ego <- enrichGO(gene = genes_or_entrez,
                #universe = universe_entrez,
                #OrgDb = org.Mm.eg.db,
                #keyType = "ENTREZID",
                #ont = "BP",
                #pAdjustMethod = "BH",
                #pvalueCutoff = 0.2,
                #qvalueCutoff = 0.5)
#ego   # avec le code de eco nous n'avons rien trouver parceque les filtres effectués étaient trop strictes

ego_all <- enrichGO(
  gene = genes_or_entrez,
  OrgDb = org.Mm.eg.db,
  keyType = "ENTREZID",
  ont = "BP",
  pvalueCutoff = 1,
  qvalueCutoff = 1
)
ego_all
head(ego_all@result)

# Visualisation 
D <- dotplot(ego_all, showCategory = 20) + ggtitle("GO BP enrichment (KI vs WT, males)")
ggsave(filename = "/home/afall/r_docker/Analyses_SnRNA_10_2025/Sans_Balbc/Version_nautilus/Analyse_différentielle_types_cellulaires/Fibroblastes/Dotplot_enrich_MALE_Fibro_KIvsWT.png", plot = D, width = 12, height = 7, dpi = 300)

# Enrichment avec l'utilisation de la base de donnée KEGG
ekegg <- enrichKEGG(gene         = genes_or_entrez,
                    organism     = "mmu",
                    pvalueCutoff = 0.05)

ekegg
head(ekegg@result)
dotplot(ekegg, showCategory = 20) # showCategory nous permet d'indique le nbre de pathway que nous voulons mettre sur notre dotplot
D1 <- dotplot(ekegg, showCategory = 20) + ggtitle(" KEGG enrichment (KI vs WT, males)")
ggsave(filename = "/home/afall/r_docker/Analyses_SnRNA_10_2025/Sans_Balbc/Version_nautilus/Analyse_différentielle_types_cellulaires/Fibroblastes/Dotplot_enrich_KEGG_MALE_Fibro_KIvsWT.png", plot = D1, width = 12, height = 7, dpi = 300)

# Enrichment avec l'utilisation de la base de donnée KEGG
#BiocManager::install("ReactomePA")
library(ReactomePA)
ereact <- enrichPathway(gene = genes_or_entrez, organism="mouse", pvalueCutoff = 0.05, qvalueCutoff = 0.1)
ereact
dotplot(ereact, showCategory = 10)
barplot(ereact, showCategory=10)# 5 ici parce qu'il y a eu que 5 enrichissements
D2 <- dotplot(ereact, showCategory = 4) + ggtitle(" REACTOME enrichment (KI vs WT, males)")
ggsave(filename = "/home/afall/r_docker/Analyses_SnRNA_10_2025/Sans_Balbc/Version_nautilus/Analyse_différentielle_types_cellulaires/Fibroblastes/Dotplot_enrich_REACTOME_MALE_Fibro_KIvsWT.png", plot = D2, width = 12, height = 7, dpi = 300)
B <- barplot(ereact, showCategory=5) + ggtitle(" REACTOME enrichment (KI vs WT, males)")
ggsave(filename = "/home/afall/r_docker/Analyses_SnRNA_10_2025/Sans_Balbc/Version_nautilus/Analyse_différentielle_types_cellulaires/Fibroblastes/Barplot_enrich_REACTOME_MALE_Fibro_KIvsWT.png", plot = B, width = 12, height = 7, dpi = 300)

# Exemple GSEA en utilisant msigdbr C2
m_df <- msigdbr(species = "Mus musculus", category = "C2")
m_df
pathways <- split(m_df$gene_symbol, m_df$gs_name)
pathways
ranks <- markers_Bl6MBl6Mox_KI_vs_WT$avg_log2FC
ranks
names(ranks) <- rownames(markers_Bl6MBl6Mox_KI_vs_WT)
ranks <- sort(ranks, decreasing = TRUE)
# run fgsea
fg <- fgsea(pathways = pathways, stats = ranks, nperm = 10000)
head(fg[order(padj), ])
# Visualisation
top_fg <- fg[order(fg$padj), ][1:20, ]  # top 20: les 20 pathways les plus enrichies
top_fg
B1 <- ggplot(top_fg, aes(x = reorder(pathway, NES), y = NES, fill = padj)) +
  geom_col() +
  coord_flip() +
  scale_fill_gradient(low = "red", high = "blue", name = "padj") +
  labs(title = "Top 20 pathways enrichis (GSEA - fgsea)",
       x = "Pathway", y = "Normalized Enrichment Score (NES)") +
  theme_classic()
ggsave(filename = "/home/afall/r_docker/Analyses_SnRNA_10_2025/Sans_Balbc/Version_nautilus/Analyse_différentielle_types_cellulaires/Fibroblastes/Barplot_enrich_GSEA_MALE_Fibro_KIvsWT.png", plot = B1, width = 12, height = 7, dpi = 300)

```


############### Analyses différencielles, Volcano plots

```{r}
CML_cells <- subset(dataBl6M.Bl6Mox, idents = "CML")
CML_cells
W <- table(CML_cells$orig.ident)
write.csv(W, file = "Int_CML_nombre_noyaux_par_échantillon_après_soupxetdblfind.csv", row.names = FALSE)
CML_cells$condition <- ifelse(grepl("WT", CML_cells$orig.ident), "WT", "KI")  # création de É conditions WTY et KI 
CML_cells$condition  
table(CML_cells$condition)
Idents(CML_cells)
Idents(CML_cells) <- "condition"

### Utilisation de MAST pour l'analyse
if (!requireNamespace("BiocManager", quietly = TRUE))
    install.packages("BiocManager")

BiocManager::install("MAST")
library(MAST)

markers_CML <- FindMarkers(
  CML_cells,
  ident.1 = "WT",
  ident.2 = "KI",
  test.use = "MAST",
  logfc.threshold = 0,
  min.pct = 0.1
)
markers_CML

## VOLCANO PLOTS
library(dplyr)
library(ggplot2)

# Ajouter le nom des gènes comme colonne
markers_CML$gene <- rownames(markers_CML)

# Nettoyage + seuils
markers_CML <- markers_CML %>%
  filter(!is.na(p_val_adj)) %>%
  mutate(sig = case_when(
    p_val_adj < 0.05 & abs(avg_log2FC) > 0.5 ~ "Significant",
    TRUE ~ "Not Significant"
  ))
markers_CML
 write.xlsx(markers_CML, "/home/afall/r-docker/Analyses_SnRNA_10_2025/Sans_Balbc/Version_nautilus/Analyses_SnRNA_01_2026/Demande_26_01_2026/Intégration_Bl6M_Bl6Mox/Int_DEG_CML_WTvsKI_après_soupxetdblfind.xlsx", row.names = FALSE)
# Volcano plot
V <- ggplot(markers_CML, aes(x = avg_log2FC, y = -log10(p_val_adj), color = sig)) +
  geom_point(alpha = 0.7) +
  scale_color_manual(values = c("Significant" = "red", "Not Significant" = "grey")) +
  theme_minimal() +
  labs(
    title = "Volcano Plot - CML: WT vs KI",
    x = "avg log2 Fold Change",
    y = "-log10 adjusted p-value"
  )
V
ggsave(filename = "/home/afall/r-docker/Analyses_SnRNA_10_2025/Sans_Balbc/Version_nautilus/Analyses_SnRNA_01_2026/Demande_26_01_2026/Intégration_Bl6M_Bl6Mox/Int_Volcano_CML_WTvsKI_après_soupxetdblfind.jpg", plot = V, height = 7, width = 7, dpi = 100)

library(ggrepel)
markers_CML <- as.data.frame(markers_CML)
sig_genes <- markers_CML[which(markers_CML$sig == "Significant"), ]
sig_genes <- sig_genes[order(sig_genes$p_val_adj), ]
top_genes <- sig_genes[1:10, ]
top_genes
V2 <- ggplot(markers_CML, aes(x = avg_log2FC, y = -log10(p_val_adj), color = sig)) +
  geom_point(alpha = 0.7) +
  geom_text_repel(data = top_genes, aes(label = gene), size = 3) +
  scale_color_manual(values = c("Significant" = "red", "Not Significant" = "grey")) +
  theme_minimal()
V2
ggsave(filename = "/home/afall/r-docker/Analyses_SnRNA_10_2025/Sans_Balbc/Version_nautilus/Analyses_SnRNA_01_2026/Demande_26_01_2026/Intégration_Bl6M_Bl6Mox/Int_Volcano_annote_CML_WTvsKI_après_soupxetdblfind.jpg", plot = V2, height = 7, width = 7, dpi = 100)
# Identifier les gènes exprimés significativement plus dans WT (logFC > 0, p_val_adj < 0.05)
sig_WT <- markers_CML %>% filter(p_val_adj < 0.05 & avg_log2FC > 0)
sig_WT
write.xlsx(sig_WT, "/home/afall/r-docker/Analyses_SnRNA_10_2025/Sans_Balbc/Version_nautilus/Analyses_SnRNA_01_2026/Demande_26_01_2026/Intégration_Bl6M_Bl6Mox/Int_gènes_expimés_plus_CML_WT_après_soupxetdblfind.xlsx", row.names = FALSE)
# Identifier les gènes exprimés significativement plus dans KI (logFC < 0, p_val_adj < 0.05)
sig_KI <- markers_CML %>% filter(p_val_adj < 0.05 & avg_log2FC < 0)
sig_KI
write.xlsx(sig_KI, "/home/afall/r-docker/Analyses_SnRNA_10_2025/Sans_Balbc/Version_nautilus/Analyses_SnRNA_01_2026/Demande_26_01_2026/Intégration_Bl6M_Bl6Mox/Int_gènes_expimés_plus_CML_KI_après_soupxetdblfind.xlsx", row.names = FALSE)
```


# Histogrammes
```{r}

# mnt nbre de gène par cluster 
avg_expr <- AverageExpression(dataBl6M.Bl6Mox, assays = "RNA", slot = "counts")$RNA  # Elle calcule l’expression moyenne de chaque gène dans chaque cluster — à partir des comptes bruts (non normalisés).
avg_expr
# Nombre de gènes exprimés (> 0) par cluster
gene_counts_per_cluster <- colSums(avg_expr > 0)

gene_counts_per_cluster # contient le nbre de gène par cluster 

df <- data.frame(
  Cluster = names(gene_counts_per_cluster),
 geneCount = as.vector(gene_counts_per_cluster)
)
write.csv(df, file = "Nombre_genes_par_cluster.csv", row.names = FALSE)
# Graphe ou histogramme
df <- df[order(-df$geneCount), ]  # j efais ça pour que mes clusters ils soient dans l'ordre dans mon histogramme 
df
df$Cluster <- factor(df$Cluster, levels = df$Cluster)
df$Cluster
H1 <- ggplot(df, aes(x = Cluster, y = geneCount)) +
  geom_bar(stat = "identity", fill = "skyblue") +
  theme_minimal() +
  labs(title = "Nombre de gènes exprimés par cluster",
       x = "Clusters",
       y = "Nombre de gènes")
ggsave("/home/afall/r-docker/Analyses_SnRNA_10_2025/Sans_Balbc/Version_nautilus/Analyses_SnRNA_01_2026/Demande_26_01_2026/Intégration_Bl6M_Bl6Mox/Histogramme_Nbre_gènes_par_cluster.png", plot = H1, width = 8, height = 6)

```


## Suppression de cluster indésirables à un erésolution à 0.05 ( on supprime les clusters 4 et 6)

```{r}
table(dataBl6M.Bl6Mox$seurat_clusters)
Idents(dataBl6M.Bl6Mox) <- "seurat_clusters"

# Lister des clusters à supprimer
clusters_to_remove <- c("4", "6")
clusters_to_remove

# Filtrage
dataBl6M.Bl6Mox_filtered <- subset(dataBl6M.Bl6Mox, 
                              idents = setdiff(levels(dataBl6M.Bl6Mox), clusters_to_remove))
table(dataBl6M.Bl6Mox_filtered$seurat_clusters)
dataBl6M.Bl6Mox_filtered
# Recalcul UMAP
dataBl6M.Bl6Mox_filtered <- RunUMAP(dataBl6M.Bl6Mox_filtered, dims = 1:30)
# Visualisation
U1 <- DimPlot(dataBl6M.Bl6Mox_filtered, reduction = "umap", label = TRUE)
ggsave(filename = "/home/afall/r_docker/Analyses_SnRNA_10_2025/Sans_Balbc/Version_nautilus/Umap_sans_clusters_4et6_Sbalbc.jpg", plot = U1, height = 7, width = 7, dpi = 100)

new.cluster.ids <- c("CML", "Adipocytes bruns", "EC", "Fibroblastes", "C immunitaires", "C Mésothéliales", "EC", "CML", "C gliales")
new.cluster.ids
names(new.cluster.ids) <- levels(dataBl6M.Bl6Mox_filtered) 
names(new.cluster.ids) # FONCTION CRÉER qui contient tout nos cluster ID
dataBl6M.Bl6Mox_filtered <- RenameIdents(dataBl6M.Bl6Mox_filtered, new.cluster.ids)
PLOT2 <- DimPlot(dataBl6M.Bl6Mox_filtered, reduction="umap", label = TRUE, pt.size = 0.5)
PLOT2
ggsave(filename = "/home/afall/r_docker/Analyses_SnRNA_10_2025/Sans_Balbc/Version_nautilus/Umap_annoter_sans_clusters_4et6_Sbalbc.jpg", plot = PLOT2, height = 7, width = 7, dpi = 100)

### Nbre de noyau par cluster et par condition expérimentale

colnames(dataBl6M.Bl6Mox_filtered@meta.data)
T4 <- table(dataBl6M.Bl6Mox_filtered@meta.data$seurat_clusters,
            dataBl6M.Bl6Mox_filtered@meta.data$orig.ident)
df4 <- as.data.frame.matrix(T4)  
df4 <- tibble::rownames_to_column(df4, var = "Cluster")
df4
write.csv(df4,
          file = "/home/afall/r_docker/Analyses_SnRNA_10_2025/Sans_Balbc/Version_nautilus/Nbre_Noyaux_Sclusters_4et6.csv",
          row.names = FALSE)
```

