---
title: "Intégration_données_Seurat"
author: "Anna Fall"
date: "2025-07-10"
output: html_document
---

# Prétraitement de chaque objet
```{r}
library(dplyr)
#install.packages('Seurat')
library(Seurat)
library(patchwork)
options(future.globals.maxSize = 1e9)
#install.packages('SeuratObject')
library(SeuratObject)
library(magrittr)  # Charger le package
library(ggplot2)

#install.packages("ragg", dependencies = TRUE)
#install.packages("pkgdown", dependencies = TRUE)
#install.packages("devtools", dependencies = TRUE)
#install.packages("ragg", type = "source")

#install.packages("devtools", dependencies = TRUE)

#install.packages("devtools")
library(devtools)
devtools::install_github("satijalab/seurat-data")
library(SeuratData)
install.packages("R.utils")
devtools::install_github("satijalab/seurat-wrappers")
library(SeuratWrappers)
#devtools::install_github("satijalab/azimuth")
#library(Azimuth)  # Ce library peut servir pour l'annotation des types cellulaires avec seurat  

#les matrices sans doublet
Sys.unsetenv("RENV_PROJECT")
if ("renv" %in% loadedNamespaces()) unloadNamespace("renv")
load("/home/afall/r_docker/Filtrage_soupx_doubletfinder/dat1_DF.Robj")
dat1_DF #pour data 1
load("/home/afall/r_docker/Filtrage_soupx_doubletfinder/dat2_DF.Robj")
dat2_DF
load("/home/afall/r_docker/Filtrage_soupx_doubletfinder/dat3_DF.Robj")
dat3_DF
load("/home/afall/r_docker/Filtrage_soupx_doubletfinder/dat4_DF.Robj")
dat4_DF
load("/home/afall/r_docker/Filtrage_soupx_doubletfinder/dat5_DF.Robj")
dat5_DF
load("/home/afall/r_docker/Filtrage_soupx_doubletfinder/dat6_DF.Robj")
dat6_DF
load("/home/afall/r_docker/Filtrage_soupx_doubletfinder/dat7_DF.Robj")
dat7_DF
load("/home/afall/r_docker/Filtrage_soupx_doubletfinder/dat8_DF.Robj")
dat8_DF


```

# Analyse pour l'ensemble de nos 8 échantillons  
## Filtrage avant intégration 

```{r}
# objets séparés
samples <- list(dat1_DF, dat2_DF, dat3_DF, dat4_DF, dat5_DF, dat6_DF, dat7_DF, dat8_DF)
samples

samples <- lapply(samples, function(obj) {
  DefaultAssay(obj) <- "RNA"
  return(obj)
})
samples
# Ajouter les étapes nécessaires à chaque objet
samples <- lapply(samples, function(obj) {
  obj <- NormalizeData(obj)
  obj <- FindVariableFeatures(obj)
  obj <- ScaleData(obj)
  obj <- RunPCA(obj)
  return(obj)
})
samples
```


### Intégration des donées

```{r}
# Trouver les ancres avec RPCA
anchors <- FindIntegrationAnchors(object.list = samples,
                                  anchor.features = 2000, ##### enlever cette partie si possible
                                  reduction = "rpca",
                                  dims = 1:30)
anchors
# Intégration
data.integrated <- IntegrateData(anchorset = anchors, dims = 1:30)
data.integrated
```

#### Analyse post-intégration

```{r}
#  Analyse post-intégration
DefaultAssay(data.integrated) <- "integrated"
data.integrated <- ScaleData(data.integrated)
data.integrated <- RunPCA(data.integrated)
Pl <- DimPlot(data.integrated, group.by = "orig.ident")
#Pl
data.integrated
#ggsave(filename = "/home/rstudio/Analyses_SnRNA_10_2025/Intégration_données_après_soupxetdblfind.jpg", plot = Pl, height = 7, width = 7, dpi = 100)
str(data.integrated)
head(colnames(data.integrated)) 
tail(colnames(data.integrated)) 
table(data.integrated$orig.ident)

```

##### Clustering

```{r}
data.integrated <- FindNeighbors(data.integrated, dims = 1:30)
# résolution à 0.5

data.integrated <- FindClusters(data.integrated, resolution = 0.5)
head(Idents(data.integrated), 5)
data.integrated <- RunUMAP(data.integrated, dims = 1:30, seed.use = 42)
U <- DimPlot(data.integrated, reduction = "umap", group.by = "orig.ident")
U
ggsave(filename = "/home/rstudio/Analyses_SnRNA_10_2025/Int_UMAP_0,5_par_échantillon_après_soupxetdblfind.jpg", plot = U, height = 7, width = 7, dpi = 100)
# Umap annoté par cluster 
plotU<- DimPlot(data.integrated, reduction="umap", label=TRUE, pt.size=0.5)
plotU
ggsave(filename = "/home/afall/r_docker/Analyses_SnRNA_10_2025/Sans_Balbc/Version_nautilus/Analyse_différentielle_types_cellulaires/Demandes_10_12_2025/UMAP_0,5_par_cluster.jpg", plot = plotU, height = 7, width = 7, dpi = 100)

# résolution à 0.05

data.integrated <- FindClusters(data.integrated, resolution = 0.05)
head(Idents(data.integrated), 5)
data.integrated <- RunUMAP(data.integrated, dims = 1:30, seed.use = 42)
# Umap annoté par cluster 
plotU1<- DimPlot(data.integrated, reduction="umap", label=TRUE, pt.size=0.5)
plotU1
ggsave(filename = "/home/afall/r_docker/Analyses_SnRNA_10_2025/Sans_Balbc/Version_nautilus/Analyse_différentielle_types_cellulaires/Demandes_10_12_2025/UMAP_0,05_par_cluster.jpg", plot = plotU1, height = 7, width = 7, dpi = 100)

saveRDS(data.integrated, file="/home/afall/r-docker/Filtrage_soupx_doubletfinder/dataintegrated_ensemble_données.rds")
data.integrated <- readRDS("/home/afall/r-docker/Filtrage_soupx_doubletfinder/dataintegrated_ensemble_données.rds")
data.integrated
```
###### Extraction des gènes marqueurs

```{r}
library(openxlsx)
Assays(data.integrated) # Voir les assays présents dans nos données
DefaultAssay(data.integrated)  # voir sur lequel on travail actuellement
Layers(data.integrated[["RNA"]]) # Voir les layers dans l’assay RNA
# Explication
#DefaultAssay(data.integrated) <- "RNA"       # On fait ce code ( ou on par sur l'assay RNA) si on veut extraire les DEGs, les expressions brutes
#DefaultAssay(data.integrated) <- "integrated" # On fait ce code quand on veut faire du clustering ou UMAP parce que l'assay integrated conteint les données corrigés sans batch effect 

# Donc pour l'extraction des DEGs :
DefaultAssay(data.integrated) <- "RNA" # on va d'abord sur l'assay RNA 
data.integrated[["RNA"]] <- JoinLayers(data.integrated[["RNA"]])  #  VU QU'IL y'a plusieurs layers des counts et data alors on les combinent pour n'obténier qu'un data et un counts
Layers(data.integrated[["RNA"]])
# Créer une fonction pour extraire les gènes marqueurs de tous les clusters et enregistrer le fichier Excel
find_all_markers <- function(data.integrated) {
  clusters <- unique(data.integrated$seurat_clusters)  # Liste des clusters dans l'échantillon
  clusters <- sort(clusters)  # Trier les clusters dans l'ordre croissant
  all_markers <- data.frame()  # DataFrame vide pour stocker les résultats
  
  for (cluster in clusters) {
    cat("Traitement du cluster", cluster, "\n")
    
    # Identifier les gènes marqueurs pour chaque cluster
    markers <- FindMarkers(data.integrated, ident.1 = cluster, min.pct = 0.25)
    
    # Extraire les gènes les plus exprimés (ici 50 premiers)
    top_genes <- markers %>%
      arrange(desc(avg_log2FC)) %>%
      head(n = 50)
    
    # Ajouter les gènes marqueurs dans une colonne spécifique pour ce cluster
    cluster_genes <- rownames(top_genes)
    
    # Si c'est la première itération, on initialise la dataframe
    if (ncol(all_markers) == 0) {
      all_markers <- data.frame(cluster_genes)
      colnames(all_markers) <- paste("Cluster", cluster)
    } else {
      # Sinon, ajouter les gènes marqueurs pour ce cluster à la colonne existante
      all_markers <- cbind(all_markers, cluster_genes)
      colnames(all_markers)[ncol(all_markers)] <- paste("Cluster", cluster)
    }
    
    # Visualiser les gènes marqueurs avec DotPlot et FeaturePlot
   # DotPlot(data8, features = rownames(top_genes)) + RotatedAxis()
    #FeaturePlot(data8, features = rownames(top_genes))
  }
  # Enregistrer le tableau des gènes marqueurs pour tous les clusters dans un fichier Excel
  write.xlsx(all_markers, "/home/afall/r_docker/Analyses_SnRNA_10_2025/Sans_Balbc/Version_nautilus/Analyse_différentielle_types_cellulaires/Demandes_10_12_2025/Genes_marqueurs_données_après_soupxetdblfind_res05.xlsx", row.names = FALSE)
  
  # Retourner le tableau avec tous les gènes marqueurs pour tous les clusters
  return(all_markers)
}

# Appliquer la fonction à l'objet Seurat 'data8'
all_markers_list <- find_all_markers(data.integrated)

 # Afficher les gènes marqueurs pour tous les clusters
all_markers_list

### Nbre de noyau par cluster et par condition expérimentale

colnames(data.integrated@meta.data)
T3 <- table(data.integrated@meta.data$seurat_clusters,
            data.integrated@meta.data$orig.ident)
df3 <- as.data.frame.matrix(T3)  
df3 <- tibble::rownames_to_column(df3, var = "Cluster")
df3
write.xlsx(df3,
          file = "/home/afall/r_docker/Analyses_SnRNA_10_2025/Sans_Balbc/Version_nautilus/Analyse_différentielle_types_cellulaires/Demandes_10_12_2025/Noyaux_par_cluster_et_par_condition_res005.xlsx",
          row.names = FALSE)

#Transformer en pourcentages (chaque cluster = 100 %)
T3_percent <- prop.table(T3, margin = 1) * 100  # normalisation ligne par ligne

df3_percent <- as.data.frame.matrix(T3_percent)
df3_percent <- tibble::rownames_to_column(df3_percent, var = "Cluster")

df3_percent <- df3_percent %>%
  dplyr::mutate(across(-Cluster, ~ round(., 2)))
df3_percent
write.xlsx(df3_percent,
          file = "/home/afall/r_docker/Analyses_SnRNA_10_2025/Sans_Balbc/Version_nautilus/Analyse_différentielle_types_cellulaires/Demandes_10_12_2025/Pourcentage_noyaux_par_cluster_et_condition_res005.xlsx",
          row.names = FALSE)

```


# Les Dot plots
```{r}
# Dotplot avec quelques gènes marqueurs connus  
features<- c("Col1a1",	"Col1a2",	"Dcn", "Cygb", "Serpinf1", "Tagln",	"Myh11", "Acta2",	"Myl9",	"Tpm2", "Pecam1",	"Cdh5", "Vwf", "Vcam1", "Cd68", "C1qb", "Lyz2", "Cxcl2", "C1qa", "Cd248", "Igfbp5", "Upk3b", "Wif1", "Chad", "Sult1d1", "Cd3g", "Cd3d", "Cd4", "H2-Ab1", "H2-Eb1", "Kcna1", "Myl1", "Vwa1", "Prnp", "Cd79a", "Cd79b", "Ly6d", "Cd19")
features
dot <- DotPlot(data.integrated, features = features) + 
  theme_classic() + #  Fond blanc, sans quadrillage ni bordures. Permet d'enlever les carreaux gris derrière mon image comme nous pouvons les voir dans dotplot1 
  theme(axis.text.x = element_text(angle = 80, hjust = 1, vjust = 1, margin = margin(t = 5)))
dot
# Sauvegarde correcte en PNG
ggsave(filename = "/home/rstudio/Dotplot_marqueurs_int_après_soupxetdblfind.png", plot = dot, width = 12, height = 7, dpi = 300)

```

# Annotation des clusters des 8 échantillons
```{r}
head(Idents(data.integrated), 5)
new.cluster.ids <- c("Fibroblastes", "Fibroblastes", "EC", "CML", "Kératinocytes", "Macrophages", "EC", "CMLs", "CML", "C Mésothéliales", "C gliales", "Lymphocytes B")
# "CMLs" ici ce sont les cellules musculaires striées
new.cluster.ids
names(new.cluster.ids) <- levels(data.integrated) 
names(new.cluster.ids) # FONCTION CRÉER qui contient tout nos cluster ID
data.integrated <- RenameIdents(data.integrated, new.cluster.ids)
PLOT<- DimPlot(data.integrated, reduction="umap", label = TRUE, pt.size = 0.5)
PLOT
ggsave(filename = "/home/rstudio/Int_UMAP_Annotation_clusters_après_soupxetdblfind.jpg", plot = PLOT, height = 7, width = 7, dpi = 100)

# Umap par type cellulaire
library(ggplot2)

# Exemple : définir des couleurs pour chaque cluster
cluster_colors <- c(
  "Fibroblastes" = "#1f77b4",   # bleu
  "EC" = "#ff7f0e",             # orange
  "CML" = "#2ca02c",            # vert
  "Kératinocytes" = "#d62728",  # rouge
  "Macrophages" = "#9467bd",    # violet
  "CMLs" = "#8c564b",           # marron
  "C Mésothéliales" = "#e377c2",# rose
  "C gliales" = "#7f7f7f",      # gris
  "Lymphocytes B" = "#bcbd22"   # jaune-vert
  # Ajoute les autres clusters si besoin
)
clusters <- levels(Idents(data.integrated))  # noms des clusters renommés

for (clust in clusters) {
  # Créer le plot en mettant en surbrillance les cellules du cluster avec leur couleur dédiée
  p <- DimPlot(data.integrated, reduction = "umap", 
               cells.highlight = WhichCells(data.integrated, idents = clust),
               cols.highlight = cluster_colors[clust],  # couleur pour le cluster mis en valeur
               cols = "grey80") +                      # couleur des autres points (gris clair)
    ggtitle(paste("UMAP - Cluster:", clust)) +
    theme(plot.title = element_text(hjust = 0.5))
  
  print(p)
  
  # Enregistrer le plot dans un fichier PNG (nom avec le cluster)
 ggsave(filename = paste0("Int_après_soupxetdblfind_UMAP_cluster_", clust, ".png"), plot = p, width = 6, height = 5)
}


```

####### UMAP par cluster et par échantillons

```{r}
# Faire les UMAPs 1 PAR 1 de chaque cluster 
plotC0<- DimPlot(data.integrated, reduction = "umap", 
        cells.highlight = list(
          "Cluster 0" = WhichCells(data.integrated, expression = seurat_clusters == "0")
        ), 
        cols.highlight = c("red"), 
        cols = "gray")
plotC0
ggsave(filename = "/home/rstudio/Int_UMAP_Cluster0_après_soupxetdblfind.jpg", plot = plotC0, height = 7, width = 7, dpi = 100)

plotC1 <- DimPlot(data.integrated, reduction = "umap", 
  cells.highlight = list("Cluster 1" = WhichCells(data.integrated, expression = seurat_clusters == "1")),
  cols.highlight = c("brown"), 
  cols = "gray")
plotC1
ggsave(filename = "/home/rstudio/Int_UMAP_Cluster1_après_soupxetdblfind.jpg", plot = plotC1, height = 7, width = 7, dpi = 100)

plotC2 <- DimPlot(data.integrated, reduction = "umap", 
        cells.highlight = list(
          "Cluster 2" = WhichCells(data.integrated, expression = seurat_clusters == "2")
        ), 
        cols.highlight = c("blue"), 
        cols = "gray")
ggsave(filename = "/home/rstudio/Int_UMAP_Cluster2_après_soupxetdblfind.jpg", plot = plotC2, height = 7, width = 7, dpi = 100)

plotC3 <- DimPlot(data.integrated, reduction = "umap", 
        cells.highlight = list(
          "Cluster 3" = WhichCells(data.integrated, expression = seurat_clusters == "3")
        ), 
        cols.highlight = c("green"), 
        cols = "gray")
ggsave(filename = "/home/rstudio/Int_UMAP_Cluster3_après_soupxetdblfind.jpg", plot = plotC3, height = 7, width = 7, dpi = 100)

plotC4<- DimPlot(data.integrated, reduction = "umap", 
        cells.highlight = list(
         "Cluster 4" = WhichCells(data.integrated, expression = seurat_clusters == "4")
        ), 
        cols.highlight = c("yellow"), 
        cols = "gray")
ggsave(filename = "/home/rstudio/Int_UMAP_Cluster4_après_soupxetdblfind.jpg", plot = plotC4, height = 7, width = 7, dpi = 100)

plotC5<- DimPlot(data.integrated, reduction = "umap", 
        cells.highlight = list(
          "Cluster 5" = WhichCells(data.integrated, expression = seurat_clusters == "5")
        ), 
        cols.highlight = c("pink"), 
        cols = "gray")
ggsave(filename = "/home/rstudio/Int_UMAP_Cluster5_après_soupxetdblfind.jpg", plot = plotC5, height = 7, width = 7, dpi = 100)

plotC6 <- DimPlot(data.integrated, reduction = "umap", 
        cells.highlight = list(
          "Cluster 6" = WhichCells(data.integrated, expression = seurat_clusters == "6")
        ), 
        cols.highlight = c("orange"), 
        cols = "gray")
plotC6
ggsave(filename = "/home/rstudio/Int_UMAP_Cluster6_après_soupxetdblfind.jpg", plot = plotC6, height = 7, width = 7, dpi = 100)

plotC7<- DimPlot(data.integrated, reduction = "umap", 
        cells.highlight = list(
          "Cluster 7" = WhichCells(data.integrated, expression = seurat_clusters == "7")
        ), 
        cols.highlight = c("black"), 
        cols = "gray")
ggsave(filename = "/home/rstudio/Int_UMAP_Cluster7_après_soupxetdblfind.jpg", plot = plotC7, height = 7, width = 7, dpi = 100)

plotC8<- DimPlot(data.integrated, reduction = "umap", 
        cells.highlight = list(
          "Cluster 8" = WhichCells(data.integrated, expression = seurat_clusters == "8")
        ), 
        cols.highlight = c("salmon"), 
        cols = "gray")
ggsave(filename = "/home/rstudio/Int_UMAP_Cluster8_après_soupxetdblfind.jpg", plot = plotC8, height = 7, width = 7, dpi = 100)

plotC9 <- DimPlot(data.integrated, reduction = "umap", 
        cells.highlight = list(
          "Cluster 9" = WhichCells(data.integrated, expression = seurat_clusters == "9")
        ), 
        cols.highlight = c("darkgreen"), 
        cols = "gray")
ggsave(filename = "/home/rstudio/Int_UMAP_Cluster9_après_soupxetdblfind.jpg", plot = plotC9, height = 7, width = 7, dpi = 100)

plotC10 <- DimPlot(data.integrated, reduction = "umap", 
        cells.highlight = list(
          "Cluster 10" = WhichCells(data.integrated, expression = seurat_clusters == "10")
        ), 
        cols.highlight = c("lightgreen"), 
        cols = "gray")
ggsave(filename = "/home/rstudio/Int_UMAP_Cluster10_après_soupxetdblfind.jpg", plot = plotC10, height = 7, width = 7, dpi = 100)

plotC11 <- DimPlot(data.integrated, reduction = "umap", 
        cells.highlight = list(
          "Cluster 11" = WhichCells(data.integrated, expression = seurat_clusters == "11")
        ), 
        cols.highlight = c("cyan"), 
        cols = "gray")
ggsave(filename = "/home/rstudio/Int_UMAP_Cluster11_après_soupxetdblfind.jpg", plot = plotC11, height = 7, width = 7, dpi = 100)

# Les umap par échantillons 
# plot des Echantillons Femelles wt et mutés
plot2EFK<- DimPlot(data.integrated, reduction = "umap", 
        cells.highlight = list(
          WhichCells(data.integrated, expression = orig.ident == "B6_F_KI")
        ), 
        cols.highlight = c("red"), 
        cols = "gray")
plot2EFK
ggsave(filename = "/home/afall/r_docker/Analyses_SnRNA_10_2025/Sans_Balbc/Version_nautilus/Analyse_différentielle_types_cellulaires/Demandes_10_12_2025/UMAP_avec_échantillon_Femelle_KI.jpg", plot = plot2EFK, height = 7, width = 7, dpi = 100)

plot2EFW<- DimPlot(data.integrated, reduction = "umap", 
        cells.highlight = list(
          WhichCells(data.integrated, expression = orig.ident == "B6_F_WT")
        ), 
        cols.highlight = c("blue"), 
        cols = "gray")
ggsave(filename = "/home/afall/r_docker/Analyses_SnRNA_10_2025/Sans_Balbc/Version_nautilus/Analyse_différentielle_types_cellulaires/Demandes_10_12_2025/UMAP_avec_échantillon_Femelle_WT.jpg", plot = plot2EFW, height = 7, width = 7, dpi = 100)

# plot des Echantillons males wt et mutés
plot2EMK<- DimPlot(data.integrated, reduction = "umap", 
        cells.highlight = list(
          WhichCells(data.integrated, expression = orig.ident == "B6_M_KI")
        ), 
        cols.highlight = c("green"), 
        cols = "gray")
ggsave(filename = "/home/afall/r_docker/Analyses_SnRNA_10_2025/Sans_Balbc/Version_nautilus/Analyse_différentielle_types_cellulaires/Demandes_10_12_2025/UMAP_avec_échantillons_Males_KI.jpg", plot = plot2EMK, height = 7, width = 7, dpi = 100)

plot2EMW<- DimPlot(data.integrated, reduction = "umap", 
        cells.highlight = list(
          WhichCells(data.integrated, expression = orig.ident == "B6_M_WT")
        ), 
        cols.highlight = c("yellow"), 
        cols = "gray")
plot2EMW
ggsave(filename = "/home/afall/r_docker/Analyses_SnRNA_10_2025/Sans_Balbc/Version_nautilus/Analyse_différentielle_types_cellulaires/Demandes_10_12_2025/UMAP_avec_échantillons_Males_WT.jpg", plot = plot2EMW, height = 7, width = 7, dpi = 100)

# plot des Echantillons males castrés wt et mutés
plot2EMCK<- DimPlot(data.integrated, reduction = "umap", 
        cells.highlight = list(
          WhichCells(data.integrated, expression = orig.ident == "B6_M_Ox_KI")
        ), 
        cols.highlight = c("pink"), 
        cols = "gray")
ggsave(filename = "/home/afall/r_docker/Analyses_SnRNA_10_2025/Sans_Balbc/Version_nautilus/Analyse_différentielle_types_cellulaires/Demandes_10_12_2025/UMAP_avec_échantillon_Male_Castré_KI.jpg", plot = plot2EMCK, height = 7, width = 7, dpi = 100)

plot2EMCW <- DimPlot(data.integrated, reduction = "umap", 
        cells.highlight = list(
          WhichCells(data.integrated, expression = orig.ident == "B6_M_Ox_WT")
        ), 
        cols.highlight = c("cyan"), 
        cols = "gray")
plot2EMCW
ggsave(filename = "/home/afall/r_docker/Analyses_SnRNA_10_2025/Sans_Balbc/Version_nautilus/Analyse_différentielle_types_cellulaires/Demandes_10_12_2025/UMAP_avec_échantillon_Male_Castré_WT.jpg", plot = plot2EMCW, height = 7, width = 7, dpi = 100)

# plot des Echantillons males Balbc wt et mutés
plot2EMBalbcK<- DimPlot(data.integrated, reduction = "umap", 
        cells.highlight = list(
          WhichCells(data.integrated, expression = orig.ident == "Balbc_M_KI")
        ), 
        cols.highlight = c("black"), 
        cols = "gray")
ggsave(filename = "/home/afall/r_docker/Analyses_SnRNA_10_2025/Sans_Balbc/Version_nautilus/Analyse_différentielle_types_cellulaires/Demandes_10_12_2025/UMAP_avec_les_échantillons_Males_Balbc_KI.jpg", plot = plot2EMBalbcK, height = 7, width = 7, dpi = 100)

plot2EMBalbcW<- DimPlot(data.integrated, reduction = "umap", 
        cells.highlight = list(
          WhichCells(data.integrated, expression = orig.ident == "Balbc_M_WT")
        ), 
        cols.highlight = c("brown"), 
        cols = "gray")
plot2EMBalbcW
ggsave(filename = "/home/afall/r_docker/Analyses_SnRNA_10_2025/Sans_Balbc/Version_nautilus/Analyse_différentielle_types_cellulaires/Demandes_10_12_2025/UMAP_avec_les_échantillons_Males_Balbc_WT.jpg", plot = plot2EMBalbcW, height = 7, width = 7, dpi = 100)

plotB6Balbki<- DimPlot(data.integrated, reduction = "umap", 
        cells.highlight = list(
          WhichCells(data.integrated, expression = orig.ident == "B6_M_KI"),
          WhichCells(data.integrated, expression = orig.ident == "Balbc_M_KI")
        ), 
        cols.highlight = c("red", "blue"), 
        cols = "gray")
plotB6Balbki
ggsave(filename = "/home/afall/r_docker/Analyses_SnRNA_10_2025/Sans_Balbc/Version_nautilus/Analyse_différentielle_types_cellulaires/Demandes_10_12_2025/UMAP_avec_les_échantillons_Males_B6Balbc_KI.jpg", plot = plotB6Balbki, height = 7, width = 7, dpi = 100)

plotB6Balbwt<- DimPlot(data.integrated, reduction = "umap", 
        cells.highlight = list(
          WhichCells(data.integrated, expression = orig.ident == "B6_M_WT"),
          WhichCells(data.integrated, expression = orig.ident == "Balbc_M_WT")
        ), 
        cols.highlight = c("green", "yellow"), 
        cols = "gray")
plotB6Balbwt
ggsave(filename = "/home/afall/r_docker/Analyses_SnRNA_10_2025/Sans_Balbc/Version_nautilus/Analyse_différentielle_types_cellulaires/Demandes_10_12_2025/UMAP_avec_les_échantillons_Males_B6Balbc_WT.jpg", plot = plotB6Balbwt, height = 7, width = 7, dpi = 100)


# Si cluster 0= CML:
cluster0 <- subset(data.integrated, idents = 0)
cluster0
table(cluster0$orig.ident)
DefaultAssay(cluster0)
DefaultAssay(cluster0) <- "RNA"
Idents(cluster0) <- "orig.ident"

deg_cluster0 <- FindMarkers(
  cluster0,
  ident.1 = "B6_M_WT",
  ident.2 = "Balbc_M_WT",
  logfc.threshold = 0.25,
  min.pct = 0.1
)
deg_cluster0 

write.xlsx(deg_cluster0,
          file = "/home/afall/r_docker/Analyses_SnRNA_10_2025/Sans_Balbc/Version_nautilus/Analyse_différentielle_types_cellulaires/Demandes_10_12_2025/DEG_B6Balbc_cluster0CML_res005.xlsx",
          rowNames = TRUE)

```

# Analyse des données sans les souris Balbc 
## Filtrage avant intégration 

```{r}
# objets séparés
samples2 <- list(dat1_DF, dat2_DF, dat3_DF, dat4_DF, dat7_DF, dat8_DF) 
samples2

samples2 <- lapply(samples2, function(obj) {
  DefaultAssay(obj) <- "RNA"
  
  return(obj)
})
samples2
# Ajouter les étapes nécessaires à chaque objet
samples2 <- lapply(samples2, function(obj) {
  obj <- NormalizeData(obj)
  obj <- FindVariableFeatures(obj)
  obj <- ScaleData(obj)
  obj <- RunPCA(obj)
  return(obj)
})
samples2
```


### Intégration des donées

```{r}
# Trouver les ancres avec RPCA
anchors2 <- FindIntegrationAnchors(object.list = samples2,
                                  anchor.features = 2000,  #à enlever si possible
                                  reduction = "rpca",
                                  dims = 1:30)

# Intégration
data.integrated2 <- IntegrateData(anchorset = anchors2, dims = 1:30)
data.integrated2
```

#### Analyse post-intégration

```{r}
#  Analyse post-intégration
DefaultAssay(data.integrated2) <- "integrated"
data.integrated2 <- ScaleData(data.integrated2)
data.integrated2 <- RunPCA(data.integrated2)
Pl2 <- DimPlot(data.integrated2, group.by = "orig.ident")
#Pl2
data.integrated2
#ggsave(filename = "/home/rstudio/Intégration_données_Sbalbc_après_soupxetdblfind.jpg", plot = Pl2, height = 7, width = 7, dpi = 100)
str(data.integrated2)
head(colnames(data.integrated2)) 
tail(colnames(data.integrated2)) 
table(data.integrated2$orig.ident)

```

##### Clustering

```{r}
data.integrated2
data.integrated2 <- FindNeighbors(data.integrated2, dims = 1:30)
# résolution à 0.5

data.integrated2 <- FindClusters(data.integrated2, resolution = 0.5)
head(Idents(data.integrated2), 5)
data.integrated2 <- RunUMAP(data.integrated2, dims = 1:30, seed.use = 42)
U2 <- DimPlot(data.integrated2, reduction = "umap", group.by = "orig.ident")
U2
ggsave(filename = "/home/afall/r_docker/Analyses_SnRNA_10_2025/Sans_Balbc/Version_nautilus/Int_UMAP_0,5_par_échantillon_Sbalbc_après_soupxetdblfind.jpg", plot = U2, height = 7, width = 7, dpi = 100)
# Umap annoté par cluster 
plotU2<- DimPlot(data.integrated2, reduction="umap", label=TRUE, pt.size=0.5)
plotU2
ggsave(filename = "/home/afall/r_docker/Analyses_SnRNA_10_2025/Sans_Balbc/Version_nautilus/res_0.5/UMAP_0,5_par_cluster.jpg", plot = plotU2, height = 7, width = 7, dpi = 100)

# résolution à 0.05
data.integrated2
data.integrated2 <- FindClusters(data.integrated2, resolution = 0.05)
head(Idents(data.integrated2), 5)
data.integrated2 <- RunUMAP(data.integrated2, dims = 1:30, seed.use = 42)
# Umap annoté par cluster 
plotU3<- DimPlot(data.integrated2, reduction="umap", label=TRUE, pt.size=0.5)
plotU3
ggsave(filename = "/home/afall/r_docker/Analyses_SnRNA_10_2025/Sans_Balbc/Version_nautilus/Int_UMAP_0,05_par_cluster_Sbalbc_après_soupxetdblfind.jpg", plot = plotU3, height = 7, width = 7, dpi = 100)

```
### Nre de noyaux par cluster 

```{r}
tb <- table(Idents(data.integrated2))
df <- as.data.frame(tb)
colnames(df) <- c("Cluster", "Noyaux")
write.table(tb, file = "/home/afall/r_docker/Analyses_SnRNA_10_2025/Sans_Balbc/Version_nautilus/Nbre_noyau_par_cluster_Sbalbc.txt",
            sep = "\t", quote = FALSE, col.names = NA)

# Créer un graphique avec ggplot2
p <- ggplot(df, aes(x = Cluster, y = Noyaux)) +
  geom_bar(stat = "identity", fill = "steelblue") +
  theme_minimal() +
  labs(title = "Nombre de noyaux par cluster",
       x = "Cluster",
       y = "Nombre de noyaux")

# Sauvegarder le graphique
ggsave(filename = "/home/afall/r_docker/Analyses_SnRNA_10_2025/Sans_Balbc/Version_nautilus/Réprésentation_nbre_noyau_par_cluster_Sbalbc.jpg",
       plot = p, height = 7, width = 7, dpi = 100)
```

###### Extraction des gènes marqueurs

```{r}
# Les pré analyses nécessaires avant l'extraction des gènes marqueurs
library(openxlsx)
Assays(data.integrated2) # Voir les assays présents dans nos données
DefaultAssay(data.integrated2)  # voir sur lequel on travail actuellement
Layers(data.integrated2[["RNA"]]) # Voir les layers dans l’assay RNA
# Explication
#DefaultAssay(data.integrated) <- "RNA"       # On fait ce code ( ou on par sur l'assay RNA) si on veut extraire les DEGs, les expressions brutes
#DefaultAssay(data.integrated) <- "integrated" # On fait ce code quand on veut faire du clustering ou UMAP parce que l'assay integrated conteint les données corrigés sans batch effect 

# Donc pour l'extraction des DEGs :
DefaultAssay(data.integrated2) <- "RNA" # on va d'abord sur l'assay RNA 
data.integrated2[["RNA"]] <- JoinLayers(data.integrated2[["RNA"]])  #  VU QU'IL y'a plusieurs layers des counts et data alors on les combinent pour n'obténier qu'un data et un counts
Layers(data.integrated2[["RNA"]])

# Réinitialisation à des clusters numériques
Idents(data.integrated2) <- data.integrated2$seurat_clusters  # Au lieu de réprendre les analyses pour avoir l'annotation par chiffre et non l'annotation par types cellulaires, il faut juste faire ce code pour changer l'annotation aux clusters présents dans nos données 
levels(Idents(data.integrated2))
markers <- FindMarkers(data.integrated2, ident.1 = 0)
head(markers)
head(rownames(markers))

```


```{r}
library(tibble)
# Création de onction pour extraire les gènes marqueurs de tous les clusters et enregistrer le fichier Excel
find_all_markers <- function(data.integrated2) {
  # Utiliser les identités actuelles de l'objet
  clusters <- levels(Idents(data.integrated2))
  all_markers <- data.frame()  # DataFrame vide pour stocker les résultats
  
  for (cluster in clusters) {
    cat("Traitement du cluster", cluster, "\n")
    
    # Identifier les gènes marqueurs pour chaque cluster
    markers <- FindMarkers(data.integrated2, ident.1 = cluster, min.pct = 0.25)
    
    # Convertir en data.frame classique et ajouter la colonne 'gene'
    markers_df <- as.data.frame(markers)
    markers_df <- rownames_to_column(markers_df, var = "gene")
    
    # Extraire les 50 gènes les plus exprimés
    top_genes <- markers_df %>%
      arrange(desc(avg_log2FC)) %>%
      head(50)
    
    # Récupérer les noms des gènes
    cluster_genes <- top_genes$gene
    
    # Ajouter les gènes marqueurs dans une colonne spécifique pour ce cluster
    if (ncol(all_markers) == 0) {
      all_markers <- data.frame(cluster_genes)
      colnames(all_markers) <- paste("Cluster", cluster)
    } else {
      all_markers <- cbind(all_markers, cluster_genes)
      colnames(all_markers)[ncol(all_markers)] <- paste("Cluster", cluster)
    }
    
    # Optionnel : Visualiser les gènes avec DotPlot / FeaturePlot
    # DotPlot(data.integrated2, features = cluster_genes) + RotatedAxis()
    # FeaturePlot(data.integrated2, features = cluster_genes)
  }
  
  # Enregistrer le tableau dans un fichier Excel
  write.xlsx(all_markers,
             "/home/afall/r_docker/Analyses_SnRNA_10_2025/Sans_Balbc/Version_nautilus/Int_genes_marqueurs_données_Sbalbc_après_soupxetdblfind_new.xlsx",
             row.names = FALSE)
  
  return(all_markers)
}

# Appliquer la fonction
all_markers_list <- find_all_markers(data.integrated2)

# Afficher le résultat
all_markers_list
```


```{r}
# Quelques graphes pour nos analyses 
# Nombre de noyau par cluster formé 
T2<- table(data.integrated2@meta.data$seurat_clusters)  
T2
df2 <- as.data.frame(T2)
colnames(df2) <- c("Cluster", "Nombre_de_noyaux")

# Enregistrer en CSV
write.csv(df2, file = "/home/afall/r_docker/Analyses_SnRNA_10_2025/Sans_Balbc/Version_nautilus/Int_nombre_noyaux_par_cluster_sbalbc_après_soupxetdblfind.csv", row.names = FALSE)

colnames(df2) <- c("Cluster", "nucleusCount")
H <- ggplot(df2, aes(x = Cluster, y = nucleusCount)) +
  geom_bar(stat = "identity", fill = "skyblue") +
  theme_minimal() +
  labs(title = "Nombre de noyaux par cluster",
       x = "Clusters",
       y = "Nombre de noyaux")
H
ggsave("/home/afall/r_docker/Analyses_SnRNA_10_2025/Sans_Balbc/Version_nautilus/Int_Histogramme_Nbre_noyaux_par_cluster_Sbalbc.png", plot = H, width = 8, height = 6)

# mnt nbre de gène par cluster 
avg_expr2 <- AverageExpression(data.integrated2, assays = "RNA", slot = "counts")$RNA  # Elle calcule l’expression moyenne de chaque gène dans chaque cluster — à partir des comptes bruts (non normalisés).
avg_expr2
# Nombre de gènes exprimés (> 0) par cluster
gene_counts_per_cluster <- colSums(avg_expr2 > 0)

gene_counts_per_cluster # contient le nbre de gène par cluster 

df <- data.frame(
  Cluster = names(gene_counts_per_cluster),
 geneCount = as.vector(gene_counts_per_cluster)
)
write.csv(df, file = "/home/afall/r_docker/Analyses_SnRNA_10_2025/Sans_Balbc/Version_nautilus/Int_nombre_genes_par_cluster_Sbalbc_après_soupxetdblfind.csv", row.names = FALSE)
```

####### UMAP par cluster

```{r}
data.integrated2
# Faire les UMAPs 1 PAR 1 de chaque cluster 
plotC0<- DimPlot(data.integrated2, reduction = "umap", 
        cells.highlight = list(
          "Cluster 0" = WhichCells(data.integrated2, expression = seurat_clusters == "0")
        ), 
        cols.highlight = c("red"), 
        cols = "gray")
plotC0
ggsave(filename = "/home/afall/r_docker/Analyses_SnRNA_10_2025/Sans_Balbc/Version_nautilus/Int_UMAP_Cluster0_SBalbc_après_soupxetdblfind.jpg", plot = plotC0, height = 7, width = 7, dpi = 100)

plotC1 <- DimPlot(data.integrated2, reduction = "umap", 
  cells.highlight = list("Cluster 1" = WhichCells(data.integrated2, expression = seurat_clusters == "1")),
  cols.highlight = c("brown"), 
  cols = "gray")
plotC1
ggsave(filename = "/home/afall/r_docker/Analyses_SnRNA_10_2025/Sans_Balbc/Version_nautilus/Int_UMAP_Cluster1_SBalbc_après_soupxetdblfind.jpg", plot = plotC1, height = 7, width = 7, dpi = 100)

plotC2 <- DimPlot(data.integrated2, reduction = "umap", 
        cells.highlight = list(
          "Cluster 2" = WhichCells(data.integrated2, expression = seurat_clusters == "2")
        ), 
        cols.highlight = c("blue"), 
        cols = "gray")
ggsave(filename = "/home/afall/r_docker/Analyses_SnRNA_10_2025/Sans_Balbc/Version_nautilus/Int_UMAP_Cluster2_SBalbc_après_soupxetdblfind.jpg", plot = plotC2, height = 7, width = 7, dpi = 100)

plotC3 <- DimPlot(data.integrated2, reduction = "umap", 
        cells.highlight = list(
          "Cluster 3" = WhichCells(data.integrated2, expression = seurat_clusters == "3")
        ), 
        cols.highlight = c("green"), 
        cols = "gray")
ggsave(filename = "/home/afall/r_docker/Analyses_SnRNA_10_2025/Sans_Balbc/Version_nautilus/Int_UMAP_Cluster3_SBalbc_après_soupxetdblfind.jpg", plot = plotC3, height = 7, width = 7, dpi = 100)

plotC4<- DimPlot(data.integrated2, reduction = "umap", 
        cells.highlight = list(
         "Cluster 4" = WhichCells(data.integrated2, expression = seurat_clusters == "4")
        ), 
        cols.highlight = c("yellow"), 
        cols = "gray")
ggsave(filename = "/home/afall/r_docker/Analyses_SnRNA_10_2025/Sans_Balbc/Version_nautilus/Int_UMAP_Cluster4_SBalbc_après_soupxetdblfind.jpg", plot = plotC4, height = 7, width = 7, dpi = 100)

plotC5<- DimPlot(data.integrated2, reduction = "umap", 
        cells.highlight = list(
          "Cluster 5" = WhichCells(data.integrated2, expression = seurat_clusters == "5")
        ), 
        cols.highlight = c("pink"), 
        cols = "gray")
ggsave(filename = "/home/afall/r_docker/Analyses_SnRNA_10_2025/Sans_Balbc/Version_nautilus/Int_UMAP_Cluster5_SBalbc_après_soupxetdblfind.jpg", plot = plotC5, height = 7, width = 7, dpi = 100)

plotC6 <- DimPlot(data.integrated2, reduction = "umap", 
        cells.highlight = list(
          "Cluster 6" = WhichCells(data.integrated2, expression = seurat_clusters == "6")
        ), 
        cols.highlight = c("orange"), 
        cols = "gray")
plotC6
ggsave(filename = "/home/afall/r_docker/Analyses_SnRNA_10_2025/Sans_Balbc/Version_nautilus/Int_UMAP_Cluster6_SBalbc_après_soupxetdblfind.jpg", plot = plotC6, height = 7, width = 7, dpi = 100)

plotC7<- DimPlot(data.integrated2, reduction = "umap", 
        cells.highlight = list(
          "Cluster 7" = WhichCells(data.integrated2, expression = seurat_clusters == "7")
        ), 
        cols.highlight = c("black"), 
        cols = "gray")
ggsave(filename = "/home/afall/r_docker/Analyses_SnRNA_10_2025/Sans_Balbc/Version_nautilus/Int_UMAP_Cluster7_SBalbc_après_soupxetdblfind.jpg", plot = plotC7, height = 7, width = 7, dpi = 100)

plotC8<- DimPlot(data.integrated2, reduction = "umap", 
        cells.highlight = list(
          "Cluster 8" = WhichCells(data.integrated2, expression = seurat_clusters == "8")
        ), 
        cols.highlight = c("salmon"), 
        cols = "gray")
ggsave(filename = "/home/afall/r_docker/Analyses_SnRNA_10_2025/Sans_Balbc/Version_nautilus/Int_UMAP_Cluster8_SBalbc_après_soupxetdblfind.jpg", plot = plotC8, height = 7, width = 7, dpi = 100)

plotC9 <- DimPlot(data.integrated2, reduction = "umap", 
        cells.highlight = list(
          "Cluster 9" = WhichCells(data.integrated2, expression = seurat_clusters == "9")
        ), 
        cols.highlight = c("darkgreen"), 
        cols = "gray")
ggsave(filename = "/home/afall/r_docker/Analyses_SnRNA_10_2025/Sans_Balbc/Version_nautilus/Int_UMAP_Cluster9_SBalbc_après_soupxetdblfind.jpg", plot = plotC9, height = 7, width = 7, dpi = 100)

plotC10 <- DimPlot(data.integrated2, reduction = "umap", 
        cells.highlight = list(
          "Cluster 10" = WhichCells(data.integrated2, expression = seurat_clusters == "10")
        ), 
        cols.highlight = c("lightgreen"), 
        cols = "gray")
plotC10
ggsave(filename = "/home/afall/r_docker/Analyses_SnRNA_10_2025/Sans_Balbc/Version_nautilus/Int_UMAP_Cluster10_SBalbc_après_soupxetdblfind.jpg", plot = plotC10, height = 7, width = 7, dpi = 100)

# Les umap par échantillons 
# plot des Echantillons Femelles wt et mutés
plot2EFK<- DimPlot(data.integrated2, reduction = "umap", 
        cells.highlight = list(
          WhichCells(data.integrated2, expression = orig.ident == "B6_F_KI")
        ), 
        cols.highlight = c("red"), 
        cols = "gray")
plot2EFK
ggsave(filename = "/home/afall/r-docker/Analyses_SnRNA_10_2025/Sans_Balbc/Version_nautilus/Analyses_SnRNA_01_2026/Demande_26_02_2026/UMAP_avec_échantillon_Femelle_KI_intégrationà6_new.jpg", plot = plot2EFK, height = 7, width = 7, dpi = 100)

plot2EFW<- DimPlot(data.integrated2, reduction = "umap", 
        cells.highlight = list(
          WhichCells(data.integrated2, expression = orig.ident == "B6_F_WT")
        ), 
        cols.highlight = c("blue"), 
        cols = "gray")
plot2EFW
ggsave(filename = "/home/afall/r-docker/Analyses_SnRNA_10_2025/Sans_Balbc/Version_nautilus/Analyses_SnRNA_01_2026/Demande_26_02_2026/UMAP_avec_échantillon_Femelle_WT_intégrationà6_new.jpg", plot = plot2EFW, height = 7, width = 7, dpi = 100)

# plot des Echantillons males wt et mutés
plot2EMK<- DimPlot(data.integrated2, reduction = "umap", 
        cells.highlight = list(
          WhichCells(data.integrated2, expression = orig.ident == "B6_M_KI")
        ), 
        cols.highlight = c("green"), 
        cols = "gray")
ggsave(filename = "/home/afall/r-docker/Analyses_SnRNA_10_2025/Sans_Balbc/Version_nautilus/Analyses_SnRNA_01_2026/Demande_26_02_2026/UMAP_avec_échantillons_Males_KI_intégrationà6_new.jpg", plot = plot2EMK, height = 7, width = 7, dpi = 100)

plot2EMW<- DimPlot(data.integrated2, reduction = "umap", 
        cells.highlight = list(
          WhichCells(data.integrated2, expression = orig.ident == "B6_M_WT")
        ), 
        cols.highlight = c("yellow"), 
        cols = "gray")
ggsave(filename = "/home/afall/r-docker/Analyses_SnRNA_10_2025/Sans_Balbc/Version_nautilus/Analyses_SnRNA_01_2026/Demande_26_02_2026/UMAP_avec_échantillons_Males_WT_intégrationà6_new.jpg", plot = plot2EMW, height = 7, width = 7, dpi = 100)

# plot des Echantillons males castrés wt et mutés
plot2EMCK<- DimPlot(data.integrated2, reduction = "umap", 
        cells.highlight = list(
          WhichCells(data.integrated2, expression = orig.ident == "B6_M_Ox_KI")
        ), 
        cols.highlight = c("pink"), 
        cols = "gray")
plot2EMCK
ggsave(filename = "/home/afall/r-docker/Analyses_SnRNA_10_2025/Sans_Balbc/Version_nautilus/Analyses_SnRNA_01_2026/Demande_26_02_2026/UMAP_avec_échantillon_Male_Castré_KI_intégrationà6_new.jpg", plot = plot2EMCK, height = 7, width = 7, dpi = 100)

plot2EMCW <- DimPlot(data.integrated2, reduction = "umap", 
        cells.highlight = list(
          WhichCells(data.integrated2, expression = orig.ident == "B6_M_Ox_WT")
        ), 
        cols.highlight = c("orange"), 
        cols = "gray")
plot2EMCW
ggsave(filename = "/home/afall/r-docker/Analyses_SnRNA_10_2025/Sans_Balbc/Version_nautilus/Analyses_SnRNA_01_2026/Demande_26_02_2026/UMAP_avec_échantillon_Male_Castré_WT_intégrationà6_new.jpg", plot = plot2EMCW, height = 7, width = 7, dpi = 100)
table(data.integrated2$orig.ident)
```


####### UMAP par conditions et avec toutes les conditions c'est à dire les 6 échantillon ssans les balbc 

```{r}
# Faire les UMAPs 2 PAR 2
# plot des 2 Echantillons Femelles wt et mutés
plot2EF<- DimPlot(data.integrated2, reduction = "umap", 
        cells.highlight = list(
          WhichCells(data.integrated2, expression = orig.ident == "B6_F_KI"),
          WhichCells(data.integrated2, expression = orig.ident == "B6_F_WT")
        ), 
        cols.highlight = c("red", "blue"), 
        cols = "gray")
plot2EF
ggsave(filename = "/home/afall/r_docker/Analyses_SnRNA_10_2025/Sans_Balbc/Version_nautilus/UMAP_avec_les_échantillons_Femelles.jpg", plot = plot2EF, height = 7, width = 7, dpi = 100)

# plot des 2 Echantillons males wt et mutés
plot2EM<- DimPlot(data.integrated2, reduction = "umap", 
        cells.highlight = list(
          WhichCells(data.integrated2, expression = orig.ident == "B6_M_KI"),
          WhichCells(data.integrated2, expression = orig.ident == "B6_M_WT")
        ), 
        cols.highlight = c("red", "blue"), 
        cols = "gray")
plot2EM
ggsave(filename = "/home/afall/r_docker/Analyses_SnRNA_10_2025/Sans_Balbc/Version_nautilus/UMAP_avec_les_échantillons_Males.jpg", plot = plot2EM, height = 7, width = 7, dpi = 100)

# plot des 2 Echantillons males castrés wt et mutés
plot2EMC<- DimPlot(data.integrated2, reduction = "umap", 
        cells.highlight = list(
          WhichCells(data.integrated2, expression = orig.ident == "B6_M_Ox_KI"),
          WhichCells(data.integrated2, expression = orig.ident == "B6_M_Ox_WT")
        ), 
        cols.highlight = c("red", "blue"), 
        cols = "gray")
plot2EMC
table(data.integrated2$orig.ident)
ggsave(filename = "/home/afall/r_docker/Analyses_SnRNA_10_2025/Sans_Balbc/Version_nautilus/UMAP_avec_les_échantillons_Males_Castrés.jpg", plot = plot2EMC, height = 7, width = 7, dpi = 100)

# Faire les UMAPs 1 PAR 1
# plot des Echantillons Femelles wt et mutés
plot2EFK<- DimPlot(data.integrated2, reduction = "umap", 
        cells.highlight = list(
          WhichCells(data.integrated2, expression = orig.ident == "B6_F_KI")
        ), 
        cols.highlight = c("red"), 
        cols = "gray")
plot2EFK
ggsave(filename = "/home/afall/r_docker/Analyses_SnRNA_10_2025/Sans_Balbc/Version_nautilus/UMAP_avec_échantillon_Femelle_KI_SBalbc_res0.05.jpg", plot = plot2EFK, height = 7, width = 7, dpi = 100)

plot2EFW<- DimPlot(data.integrated2, reduction = "umap", 
        cells.highlight = list(
          WhichCells(data.integrated2, expression = orig.ident == "B6_F_WT")
        ), 
        cols.highlight = c("blue"), 
        cols = "gray")
plot2EFW
ggsave(filename = "/home/afall/r_docker/Analyses_SnRNA_10_2025/Sans_Balbc/Version_nautilus/UMAP_avec_échantillon_Femelle_WT_SBalbc_res0.05.jpg", plot = plot2EFW, height = 7, width = 7, dpi = 100)

# plot des Echantillons males wt et mutés
plot2EMK<- DimPlot(data.integrated2, reduction = "umap", 
        cells.highlight = list(
          WhichCells(data.integrated2, expression = orig.ident == "B6_M_KI")
        ), 
        cols.highlight = c("green"), 
        cols = "gray")
ggsave(filename = "/home/afall/r_docker/Analyses_SnRNA_10_2025/Sans_Balbc/Version_nautilus/UMAP_avec_échantillons_Males_KI_SBalbc_res0.05.jpg", plot = plot2EMK, height = 7, width = 7, dpi = 100)

plot2EMW<- DimPlot(data.integrated2, reduction = "umap", 
        cells.highlight = list(
          WhichCells(data.integrated2, expression = orig.ident == "B6_M_WT")
        ), 
        cols.highlight = c("yellow"), 
        cols = "gray")
ggsave(filename = "/home/afall/r_docker/Analyses_SnRNA_10_2025/Sans_Balbc/Version_nautilus/UMAP_avec_échantillons_Males_WT_SBalbc_res0.05.jpg", plot = plot2EMW, height = 7, width = 7, dpi = 100)

# plot des Echantillons males castrés wt et mutés
plot2EMCK<- DimPlot(data.integrated2, reduction = "umap", 
        cells.highlight = list(
          WhichCells(data.integrated2, expression = orig.ident == "B6_M_Ox_KI")
        ), 
        cols.highlight = c("pink"), 
        cols = "gray")
ggsave(filename = "/home/afall/r_docker/Analyses_SnRNA_10_2025/Sans_Balbc/Version_nautilus/UMAP_avec_échantillon_Male_Castré_KI_SBalbc_res0.05.jpg", plot = plot2EMCK, height = 7, width = 7, dpi = 100)

plot2EMCW <- DimPlot(data.integrated2, reduction = "umap", 
        cells.highlight = list(
          WhichCells(data.integrated2, expression = orig.ident == "B6_M_Ox_WT")
        ), 
        cols.highlight = c("orange"), 
        cols = "gray")
plot2EMCW
ggsave(filename = "/home/afall/r_docker/Analyses_SnRNA_10_2025/Sans_Balbc/Version_nautilus/UMAP_avec_échantillon_Male_Castré_WT_SBalbc_res0.05.jpg", plot = plot2EMCW, height = 7, width = 7, dpi = 100)


```

#######  UMAP de dispersion des cluters en fonctions de la mutation ( WT vs KI)

```{r}
data.integrated2$genotype <- ifelse(grepl("WT", data.integrated2$orig.ident), "WT", "KI")
table(data.integrated2$genotype)
## Pour tous les clusters combinés 
DIS<- DimPlot(data.integrated2, group.by = "genotype",
        cols = c("WT" = "blue", "KI" = "red")) +
  ggtitle("Distribution globale WT (bleu) vs KI (rouge)")

ggsave(filename = "/home/afall/r_docker/Analyses_SnRNA_10_2025/Sans_Balbc/Version_nautilus/Dispersion_clusters_WT_vs_KI_sbalbc.jpg", plot = DIS, height = 7, width = 7, dpi = 100)

# Pour chaque cluster séparé
library(ggplot2)
output_dir <- "/home/afall/r_docker/Analyses_SnRNA_10_2025/Sans_Balbc/Version_nautilus/Umap_clusters_WT-KI"
output_dir
clusters <- levels(Idents(data.integrated2))
clusters
for (cl in clusters) {
  subset_cl <- subset(data.integrated2, idents = cl)
  p <- DimPlot(subset_cl, group.by = "genotype",
               cols = c("WT" = "blue", "KI" = "red")) +
       ggtitle(paste("Cluster", cl, "- WT (bleu) vs KI (rouge)"))

  # Sauvegarde optionnelle
  ggsave(
    filename = file.path(output_dir, paste0("Cluster_", cl, "_WT_vs_KI.png")),
    plot = p,
    width = 6,
    height = 5,
    dpi = 300
  )
}

```


######## Annotation des clusters 

```{r}
new.cluster.ids <- c("CML", "C métaboactives", "EC", "Fibroblastes", "C épithéliales", "C immunitaires", "CMLs", "C Mésothéliales", "EC lymphatiques", "CML-péricytes", "C gliales")
new.cluster.ids
names(new.cluster.ids) <- levels(data.integrated2) 
names(new.cluster.ids) # FONCTION CRÉER qui contient tout nos cluster ID
data.integrated2 <- RenameIdents(data.integrated2, new.cluster.ids)
PLOT<- DimPlot(data.integrated2, reduction="umap", label = TRUE, pt.size = 0.5)
PLOT
ggsave(filename = "/home/afall/r-docker/Analyses_SnRNA_10_2025/Sans_Balbc/Version_nautilus/Analyses_SnRNA_01_2026/Demande_26_02_2026/New_annotation_clusters_intégrationà6.jpg", plot = PLOT, height = 7, width = 7, dpi = 100)
# Umap par type cellulaire
library(ggplot2)

# Exemple : définir des couleurs pour chaque cluster
cluster_colors <- c(
  "Fibroblastes" = "#1f77b4",   # bleu
  "EC" = "#ff7f0e",             # orange
  "CML" = "#2ca02c",            # vert
  "Kératinocytes" = "#d62728",  # rouge
  "Macrophages" = "#9467bd",    # violet
  "CMLs" = "#8c564b",           # marron
  "C Mésothéliales" = "#e377c2",# rose
  "C gliales" = "#7f7f7f",      # gris
  "Lymphocytes B" = "#bcbd22"   # jaune-vert
  # Ajoute les autres clusters si besoin
)
clusters <- levels(Idents(data.integrated2))  # noms des clusters renommés

for (clust in clusters) {
  # Créer le plot en mettant en surbrillance les cellules du cluster avec leur couleur dédiée
  p <- DimPlot(data.integrated2, reduction = "umap", 
               cells.highlight = WhichCells(data.integrated2, idents = clust),
               cols.highlight = cluster_colors[clust],  # couleur pour le cluster mis en valeur
               cols = "grey80") +                      # couleur des autres points (gris clair)
    ggtitle(paste("UMAP - Cluster:", clust)) +
    theme(plot.title = element_text(hjust = 0.5))
  
  print(p)
  
  # Enregistrer le plot dans un fichier PNG (nom avec le cluster)
 ggsave(filename = paste0("Int_après_soupxetdblfind_UMAP_Sbalbc_cluster_", clust, ".png"), plot = p, width = 6, height = 5)
}

```

#### Demandes du 26/02/2026 sur l'intégration à 6
#1 Enlever des populations cellulaires sur l'umap global

```{r}
cells_to_keep <- WhichCells(
 data.integrated2, 
  idents = setdiff(levels(Idents(data.integrated2)), 
                   c("C métaboactives", "C épithéliales", "CMLs"))
)
Pnew <- DimPlot(data.integrated2, cells = cells_to_keep, label = TRUE, pt.size = 0.5)
ggsave(filename = "/home/afall/r-docker/Analyses_SnRNA_10_2025/Sans_Balbc/Version_nautilus/Analyses_SnRNA_01_2026/Demande_26_02_2026/Umap_annoté_intégrationà6_sans_clusters_1,4,6.jpg", plot = Pnew, height = 7, width = 7, dpi = 100)
```
#2 Dotplot de gène d'intéret dans la population des CML

```{r}
feat<- c("Mcam")
feat
DefaultAssay(data_CML_intà6)
DefaultAssay(data_CML_intà6) <- "RNA"
dot <- DotPlot(data_CML_intà6, features = feat) + 
  theme_classic() +
  theme(axis.text.x = element_text(angle = 80, hjust = 1, vjust = 1, margin = margin(t = 5)))
dot
# Sauvegarde correcte en PNG
ggsave(filename = "/home/afall/r-docker/Analyses_SnRNA_10_2025/Sans_Balbc/Version_nautilus/Analyses_SnRNA_01_2026/Demande_26_02_2026/Dotplot_expression_gène_chez_CML_intégrationà6_res05.png", plot = dot, width = 12, height = 7, dpi = 300)

```

#3) Analyse des la population de CML de l'intégration à 6 à la res 0.5

```{r}
DefaultAssay(data_CML_intà6)
DefaultAssay(data_CML_intà6) <- "RNA"
# Pour le cluster 4
deg_cluster4_CML_intà6 <- FindMarkers(
  data_CML_intà6,
  ident.1 = "4",
  logfc.threshold = 0.25,
  min.pct = 0.1
)
deg_cluster4_CML_intà6
write.xlsx(deg_cluster4_CML_intà6,
             "/home/afall/r-docker/Analyses_SnRNA_10_2025/Sans_Balbc/Version_nautilus/Analyses_SnRNA_01_2026/Demande_26_02_2026/DEG_cluster4_CML_intà6.xlsx",
             rowNames = TRUE)  # Le fichier DEG_cluster4_CML_intà6.xlsx contient les DEG du cluster 4 obtenu en comparant le cluster 4 aux autres clusters (sauf le 4) de la population des CML 
# Sélectionner les gènes significatifs du cluster
deg_sig <- deg_cluster4_CML_intà6[
deg_cluster4_CML_intà6$p_val_adj < 0.05 & deg_cluster4_CML_intà6$avg_log2FC > 0.25, ]
deg_sig  # Contient uniquement les DEG du cluster 4 qui ont un p_val_adj < 0.05 et un avg_log2FC > 0.25 (ce filtre ne garde que les gènes up-regulated dans le cluster 4)
genes <- rownames(deg_sig) # récupération du symbol des gènes du cluster 
genes
genes_df <- data.frame(Gene = genes)
write.xlsx(
  genes_df,
  "/home/afall/r-docker/Analyses_SnRNA_10_2025/Sans_Balbc/Version_nautilus/Analyses_SnRNA_01_2026/Demande_26_02_2026/DEG_filtré_cluster4_CML_intà6.xlsx",
  rowNames = TRUE
)
install.packages("clusterProfiler")
library(clusterProfiler)
# Avec la base de donnée GO
ego <- enrichGO(
gene = genes,
OrgDb = org.Mm.eg.db,
keyType = "SYMBOL",
ont = "BP"
)
ego
head(ego@result)
# Visualisation 
D <- dotplot(ego, showCategory = 10) + ggtitle("GO BP enrichment (cluster4_CML_intà6 vs les autres clusters)")
D
ggsave(filename = "/home/afall/r-docker/Analyses_SnRNA_10_2025/Sans_Balbc/Version_nautilus/Analyses_SnRNA_01_2026/Demande_26_02_2026/Dotplot_enrichGO_cluster4_CML_intà6.png", plot = D, width = 12, height = 7, dpi = 300)
genes
# Avec la base de donnée KEGG
ekegg <- enrichKEGG(
gene = genes,
organism = "mmu"
)
ekegg  #### KEGG ne nous donne pas d'enrichissement ici
library(ReactomePA)
ereact <- enrichPathway(gene = genes, organism="mouse")
ereact  #### Reactome ne nous donne pas d'enrichissement également

# Pour le cluster 3
deg_cluster3_CML_intà6 <- FindMarkers(
  data_CML_intà6,
  ident.1 = "3",
  logfc.threshold = 0.25,
  min.pct = 0.1
)
deg_cluster3_CML_intà6
write.xlsx(deg_cluster3_CML_intà6,
             "/home/afall/r-docker/Analyses_SnRNA_10_2025/Sans_Balbc/Version_nautilus/Analyses_SnRNA_01_2026/Demande_26_02_2026/DEG_cluster3_CML_intà6.xlsx",
             rowNames = TRUE)  # Le fichier DEG_cluster3_CML_intà6.xlsx contient les DEG du cluster 3 obtenu en comparant le cluster 3 aux autres clusters (sauf le 3) de la population des CML 
# Sélectionner les gènes significatifs du cluster
deg_sig <- deg_cluster3_CML_intà6[
deg_cluster3_CML_intà6$p_val_adj < 0.05 & deg_cluster3_CML_intà6$avg_log2FC > 0.25, ]
deg_sig  # Contient uniquement les DEG du cluster 3 qui ont un p_val_adj < 0.05 et un avg_log2FC > 0.25 (ce filtre ne garde que les gènes up-regulated dans le cluster 3)
genes3 <- rownames(deg_sig) # genes3 ici pour dire les gènes du cluster 3
genes3
genes3_df <- data.frame(Gene = genes3)
write.xlsx(
  genes3_df,
  "/home/afall/r-docker/Analyses_SnRNA_10_2025/Sans_Balbc/Version_nautilus/Analyses_SnRNA_01_2026/Demande_26_02_2026/DEG_filtré_cluster3_CML_intà6.xlsx",
  rowNames = TRUE
)
library(clusterProfiler)
# Avec la base de donnée GO
ego <- enrichGO(
gene = genes3,
OrgDb = org.Mm.eg.db,
keyType = "SYMBOL",
ont = "BP"
)
ego
head(ego@result)
# Visualisation 
D <- dotplot(ego, showCategory = 10) + ggtitle("GO BP enrichment (cluster3_CML_intà6 vs les autres clusters)")
D
ggsave(filename = "/home/afall/r-docker/Analyses_SnRNA_10_2025/Sans_Balbc/Version_nautilus/Analyses_SnRNA_01_2026/Demande_26_02_2026/Dotplot_enrichGO_cluster3_CML_intà6.png", plot = D, width = 12, height = 7, dpi = 300)
# Avec la base de donnée KEGG
ekegg <- enrichKEGG(
gene = genes3,
organism = "mmu"
)
ekegg  #### KEGG ne nous donne pas d'enrichissement ici
library(ReactomePA)
ereact <- enrichPathway(gene = genes3, organism="mouse")
ereact  #### Reactome ne nous donne pas d'enrichissement également

# Pour le cluster 0
deg_cluster0_CML_intà6 <- FindMarkers(
  data_CML_intà6,
  ident.1 = "0",
  logfc.threshold = 0.25,
  min.pct = 0.1
)
deg_cluster0_CML_intà6
write.xlsx(deg_cluster0_CML_intà6,
             "/home/afall/r-docker/Analyses_SnRNA_10_2025/Sans_Balbc/Version_nautilus/Analyses_SnRNA_01_2026/Demande_26_02_2026/DEG_cluster0_CML_intà6.xlsx",
             rowNames = TRUE)  # Le fichier DEG_cluster0_CML_intà6.xlsx contient les DEG du cluster 0 obtenu en comparant le cluster 0 aux autres clusters (sauf le 0) de la population des CML 
# Sélectionner les gènes significatifs du cluster
deg_sig <- deg_cluster0_CML_intà6[
deg_cluster0_CML_intà6$p_val_adj < 0.05 & deg_cluster0_CML_intà6$avg_log2FC > 0.25, ]
deg_sig  # Contient uniquement les DEG du cluster 0 qui ont un p_val_adj < 0.05 et un avg_log2FC > 0.25 (ce filtre ne garde que les gènes up-regulated dans le cluster 0)
genes0 <- rownames(deg_sig) # genes0 ici pour dire les gènes du cluster 0
genes0
genes0_df <- data.frame(Gene = genes0)
write.xlsx(
  genes0_df,
  "/home/afall/r-docker/Analyses_SnRNA_10_2025/Sans_Balbc/Version_nautilus/Analyses_SnRNA_01_2026/Demande_26_02_2026/DEG_filtré_cluster0_CML_intà6.xlsx",
  rowNames = TRUE
)

library(clusterProfiler)
# Avec la base de donnée GO
ego <- enrichGO(
gene = genes0,
OrgDb = org.Mm.eg.db,
keyType = "SYMBOL",
ont = "BP"
)
ego
head(ego@result)
# Visualisation 
D <- dotplot(ego, showCategory = 10) + ggtitle("GO BP enrichment (cluster0_CML_intà6 vs les autres clusters)")
D
ggsave(filename = "/home/afall/r-docker/Analyses_SnRNA_10_2025/Sans_Balbc/Version_nautilus/Analyses_SnRNA_01_2026/Demande_26_02_2026/Dotplot_enrichGO_cluster0_CML_intà6.png", plot = D, width = 12, height = 7, dpi = 300)
# Avec la base de donnée KEGG
ekegg <- enrichKEGG(
gene = genes0,
organism = "mmu"
)
ekegg  #### KEGG ne nous donne pas d'enrichissement ici
library(ReactomePA)
ereact <- enrichPathway(gene = genes0, organism="mouse")
ereact  #### Reactome ne nous donne pas d'enrichissement également

# Pour le cluster 1
deg_cluster1_CML_intà6 <- FindMarkers(
  data_CML_intà6,
  ident.1 = "1",
  logfc.threshold = 0.25,
  min.pct = 0.1
)
deg_cluster1_CML_intà6
write.xlsx(deg_cluster1_CML_intà6,
             "/home/afall/r-docker/Analyses_SnRNA_10_2025/Sans_Balbc/Version_nautilus/Analyses_SnRNA_01_2026/Demande_26_02_2026/DEG_cluster1_CML_intà6.xlsx",
             rowNames = TRUE)  
# Sélectionner les gènes significatifs du cluster
deg_sig <- deg_cluster1_CML_intà6[
deg_cluster1_CML_intà6$p_val_adj < 0.05 & deg_cluster1_CML_intà6$avg_log2FC > 0.25, ]
deg_sig 
genes1 <- rownames(deg_sig) 
genes1
genes1_df <- data.frame(Gene = genes1)
write.xlsx(
  genes1_df,
  "/home/afall/r-docker/Analyses_SnRNA_10_2025/Sans_Balbc/Version_nautilus/Analyses_SnRNA_01_2026/Demande_26_02_2026/DEG_filtré_cluster1_CML_intà6.xlsx",
  rowNames = TRUE
)

# Avec la base de donnée GO
ego <- enrichGO(
gene = genes1,
OrgDb = org.Mm.eg.db,
keyType = "SYMBOL",
ont = "BP"
)
ego
head(ego@result)
# Visualisation 
D <- dotplot(ego, showCategory = 10) + ggtitle("GO BP enrichment (cluster1_CML_intà6 vs les autres clusters)")
D
ggsave(filename = "/home/afall/r-docker/Analyses_SnRNA_10_2025/Sans_Balbc/Version_nautilus/Analyses_SnRNA_01_2026/Demande_26_02_2026/Dotplot_enrichGO_cluster1_CML_intà6.png", plot = D, width = 12, height = 7, dpi = 300)
# Avec la base de donnée KEGG
ekegg <- enrichKEGG(
gene = genes1,
organism = "mmu"
)
ekegg  #### KEGG ne nous donne pas d'enrichissement ici
ereact <- enrichPathway(gene = genes1, organism="mouse")
ereact  #### Reactome ne nous donne pas d'enrichissement également

# Pour le cluster 2
deg_cluster2_CML_intà6 <- FindMarkers(
  data_CML_intà6,
  ident.1 = "2",
  logfc.threshold = 0.25,
  min.pct = 0.1
)
deg_cluster2_CML_intà6
write.xlsx(deg_cluster2_CML_intà6,
             "/home/afall/r-docker/Analyses_SnRNA_10_2025/Sans_Balbc/Version_nautilus/Analyses_SnRNA_01_2026/Demande_26_02_2026/DEG_cluster2_CML_intà6.xlsx",
             rowNames = TRUE)  
# Sélectionner les gènes significatifs du cluster
deg_sig <- deg_cluster2_CML_intà6[
deg_cluster2_CML_intà6$p_val_adj < 0.05 & deg_cluster2_CML_intà6$avg_log2FC > 0.25, ]
deg_sig 
genes2 <- rownames(deg_sig) 
genes2
genes2_df <- data.frame(Gene = genes2)
write.xlsx(
  genes2_df,
  "/home/afall/r-docker/Analyses_SnRNA_10_2025/Sans_Balbc/Version_nautilus/Analyses_SnRNA_01_2026/Demande_26_02_2026/DEG_filtré_cluster2_CML_intà6.xlsx",
  rowNames = TRUE
)

# Avec la base de donnée GO
ego <- enrichGO(
gene = genes2,
OrgDb = org.Mm.eg.db,
keyType = "SYMBOL",
ont = "BP"
)
ego
head(ego@result)
# Visualisation 
D <- dotplot(ego, showCategory = 10) + ggtitle("GO BP enrichment (cluster2_CML_intà6 vs les autres clusters)")
D
ggsave(filename = "/home/afall/r-docker/Analyses_SnRNA_10_2025/Sans_Balbc/Version_nautilus/Analyses_SnRNA_01_2026/Demande_26_02_2026/Dotplot_enrichGO_cluster2_CML_intà6.png", plot = D, width = 12, height = 7, dpi = 300)
# Avec la base de donnée KEGG
ekegg <- enrichKEGG(
gene = genes2,
organism = "mmu"
)
ekegg  #### KEGG ne nous donne pas d'enrichissement ici
ereact <- enrichPathway(gene = genes2, organism="mouse")
ereact  #### Reactome ne nous donne pas d'enrichissement également

# Pour le cluster 5
deg_cluster5_CML_intà6 <- FindMarkers(
  data_CML_intà6,
  ident.1 = "5",
  logfc.threshold = 0.25,
  min.pct = 0.1
)
deg_cluster5_CML_intà6
write.xlsx(deg_cluster5_CML_intà6,
             "/home/afall/r-docker/Analyses_SnRNA_10_2025/Sans_Balbc/Version_nautilus/Analyses_SnRNA_01_2026/Demande_26_02_2026/DEG_cluster5_CML_intà6.xlsx",
             rowNames = TRUE)  
# Sélectionner les gènes significatifs du cluster
deg_sig <- deg_cluster5_CML_intà6[
deg_cluster5_CML_intà6$p_val_adj < 0.05 & deg_cluster5_CML_intà6$avg_log2FC > 0.25, ]
deg_sig 
genes5 <- rownames(deg_sig) 
genes5
genes5_df <- data.frame(Gene = genes5)
write.xlsx(
  genes5_df,
  "/home/afall/r-docker/Analyses_SnRNA_10_2025/Sans_Balbc/Version_nautilus/Analyses_SnRNA_01_2026/Demande_26_02_2026/DEG_filtré_cluster5_CML_intà6.xlsx",
  rowNames = TRUE
)

# Avec la base de donnée GO
ego <- enrichGO(
gene = genes5,
OrgDb = org.Mm.eg.db,
keyType = "SYMBOL",
ont = "BP"
)
ego
head(ego@result)
# Visualisation 
D <- dotplot(ego, showCategory = 10) + ggtitle("GO BP enrichment (cluster5_CML_intà6 vs les autres clusters)")
D
ggsave(filename = "/home/afall/r-docker/Analyses_SnRNA_10_2025/Sans_Balbc/Version_nautilus/Analyses_SnRNA_01_2026/Demande_26_02_2026/Dotplot_enrichGO_cluster5_CML_intà6.png", plot = D, width = 12, height = 7, dpi = 300)
# Avec la base de donnée KEGG
ekegg <- enrichKEGG(
gene = genes5,
organism = "mmu"
)
ekegg  #### KEGG ne nous donne pas d'enrichissement ici
ereact <- enrichPathway(gene = genes5, organism="mouse")
ereact  #### Reactome ne nous donne pas d'enrichissement également

# Pour le cluster 6
deg_cluster6_CML_intà6 <- FindMarkers(
  data_CML_intà6,
  ident.1 = "6",
  logfc.threshold = 0.25,
  min.pct = 0.1
)
deg_cluster6_CML_intà6
write.xlsx(deg_cluster6_CML_intà6,
             "/home/afall/r-docker/Analyses_SnRNA_10_2025/Sans_Balbc/Version_nautilus/Analyses_SnRNA_01_2026/Demande_26_02_2026/DEG_cluster6_CML_intà6.xlsx",
             rowNames = TRUE)  
# Sélectionner les gènes significatifs du cluster
deg_sig <- deg_cluster6_CML_intà6[
deg_cluster6_CML_intà6$p_val_adj < 0.05 & deg_cluster6_CML_intà6$avg_log2FC > 0.25, ]
deg_sig 
genes6 <- rownames(deg_sig) 
genes6
genes6_df <- data.frame(Gene = genes6)
write.xlsx(
  genes6_df,
  "/home/afall/r-docker/Analyses_SnRNA_10_2025/Sans_Balbc/Version_nautilus/Analyses_SnRNA_01_2026/Demande_26_02_2026/DEG_filtré_cluster6_CML_intà6.xlsx",
  rowNames = TRUE
)

# Avec la base de donnée GO
ego <- enrichGO(
gene = genes6,
OrgDb = org.Mm.eg.db,
keyType = "SYMBOL",
ont = "BP"
)
ego
head(ego@result)
# Visualisation 
D <- dotplot(ego, showCategory = 10) + ggtitle("GO BP enrichment (cluster6_CML_intà6 vs les autres clusters)")
D
ggsave(filename = "/home/afall/r-docker/Analyses_SnRNA_10_2025/Sans_Balbc/Version_nautilus/Analyses_SnRNA_01_2026/Demande_26_02_2026/Dotplot_enrichGO_cluster6_CML_intà6.png", plot = D, width = 12, height = 7, dpi = 300)
# Avec la base de donnée KEGG
ekegg <- enrichKEGG(
gene = genes6,
organism = "mmu"
)
ekegg  #### KEGG ne nous donne pas d'enrichissement ici
ereact <- enrichPathway(gene = genes6, organism="mouse")
ereact  #### Reactome ne nous donne pas d'enrichissement également

```


# Les Dot plots
```{r}
# Dotplot avec quelques gènes marqueurs connus  
features<- c("Col1a1",	"Col1a2",	"Dcn", "Cygb", "Serpinf1", "Tagln",	"Myh11", "Acta2",	"Myl9",	"Tpm2", "Pecam1",	"Cdh5", "Vwf", "Vcam1", "Cd68", "C1qb", "Lyz2", "Cxcl2", "C1qa", "Cd248", "Igfbp5", "Upk3b", "Wif1", "Chad", "Sult1d1", "Cd3g", "Cd3d", "Cd4", "H2-Ab1", "H2-Eb1", "Kcna1", "Myl1", "Vwa1", "Prnp", "Cd79a", "Cd79b", "Ly6d", "Cd19")
features
dot <- DotPlot(data.integrated2, features = features) + 
  theme_classic() + #  Fond blanc, sans quadrillage ni bordures. Permet d'enlever les carreaux gris derrière mon image comme nous pouvons les voir dans dotplot1 
  theme(axis.text.x = element_text(angle = 80, hjust = 1, vjust = 1, margin = margin(t = 5)))
dot
# Sauvegarde correcte en PNG
ggsave(filename = "/home/afall/r_docker/Analyses_SnRNA_10_2025/Sans_Balbc/Version_nautilus/Dotplot_marqueurs_new.png", plot = dot, width = 12, height = 7, dpi = 300)

```


## Les nouveaux analyses sur le pourcentage du nombre de noyau 

```{r}
# Pourcentage du nbre de noyau par cluster
T2 
df2 <- as.data.frame(T2)
colnames(df2) <- c("Cluster", "Nombre_de_noyaux")
df2
# Ajout du pourcentage
df2$Pourcentage <- round(100 * df2$Nombre_de_noyaux / sum(df2$Nombre_de_noyaux), 2)

# (Optionnel) Trier par pourcentage décroissant
df2 <- df2[order(-df2$Pourcentage), ]

# Afficher le tableau final
print(df2)

# Enregistrer en CSV
write.csv(df2,
          file = "/home/afall/r_docker/Analyses_SnRNA_10_2025/Sans_Balbc/Version_nautilus/Nombre_noyaux_et_pourcentage_par_cluster_sbalbc.csv",
          row.names = FALSE)

### Nbre de noyau par cluster et par condition expérimentale

colnames(data.integrated2@meta.data)
T3 <- table(data.integrated2@meta.data$seurat_clusters,
            data.integrated2@meta.data$orig.ident)
df3 <- as.data.frame.matrix(T3)  
df3 <- tibble::rownames_to_column(df3, var = "Cluster")
df3
write.csv(df3,
          file = "/home/afall/r_docker/Analyses_SnRNA_10_2025/Sans_Balbc/Version_nautilus/Noyaux_par_cluster_et_par_condition.csv",
          row.names = FALSE)

#Transformer en pourcentages (chaque cluster = 100 %)
T3_percent <- prop.table(T3, margin = 1) * 100  # normalisation ligne par ligne

df3_percent <- as.data.frame.matrix(T3_percent)
df3_percent <- tibble::rownames_to_column(df3_percent, var = "Cluster")

df3_percent <- df3_percent %>%
  dplyr::mutate(across(-Cluster, ~ round(., 2)))
df3_percent
write.csv(df3_percent,
          file = "/home/afall/r_docker/Analyses_SnRNA_10_2025/Sans_Balbc/Version_nautilus/Pourcentage_noyaux_par_cluster_et_condition.csv",
          row.names = FALSE)
### Test statistique

# Test du Chi2
test_chi2 <- chisq.test(T3)

# Résultat
test_chi2
CHI<- test_chi2$expected  # attendus théoriques
write.csv(CHI,
          file = "/home/afall/r_docker/Analyses_SnRNA_10_2025/Sans_Balbc/Version_nautilus/Attendus_théoriques_test_khi2.csv",
          row.names = FALSE)
#install.packages("rcompanion")
library(rcompanion)
T3_t <- t(T3)  # maintenant lignes = conditions, colonnes = clusters
T3_t

# Pairwise Fisher avec simulation
Pair<- pairwiseNominalIndependence(T3_t, 
                            fisher = TRUE, 
                            gtest = FALSE, 
                            method = "bonferroni",
                            simulate.p.value = TRUE, 
                            B = 10000)  # nombre de simulations
Pair
write.csv(Pair,
          file = "/home/afall/r_docker/Analyses_SnRNA_10_2025/Sans_Balbc/Version_nautilus/Résultats_comparaisons_statistique_2à2.csv",
          row.names = FALSE)

# PLot
library(reshape2)
df_heat <- melt(as.matrix(T3_percent))
df_heat
colnames(df_heat) <- c("Cluster", "Condition", "Pourcentage")
library(ggplot2)

ggplot(df_heat, aes(x = Condition, y = Cluster, fill = Pourcentage)) +
  geom_tile(color = "white") +
  scale_fill_gradient(low = "white", high = "steelblue", name = "Pourcentage (%)") +
  theme_minimal() +
  labs(title = "Distribution des noyaux (%) par cluster et condition",
       x = "Condition expérimentale",
       y = "Cluster") +
  theme(axis.text.x = element_text(angle = 45, hjust = 1),
        text = element_text(size = 12))
```

##### Analyse des grands types cellulaires (Volcano plots): pour les males 

```{r}
## Analyse avec les males non castrés 
table(data.integrated2$orig.ident)
# Extraction des échantillons males
data_male <- subset(data.integrated2, subset = orig.ident %in% c("B6_M_WT", "B6_M_KI"))
data_male
table(data_male$orig.ident)
# Pour les CML
# Extraction des types cellulaires présentent dans data.integrated2
table(Idents(data.integrated2))
data.integrated2$celltype <- Idents(data.integrated2)
table(data.integrated2$celltype)
celltype_of_interest <- c("CML")
data_CML_intà6 <- subset(data.integrated2, subset = celltype == celltype_of_interest)
data_CML_intà6
# Extraction de DEG exprimés entre KI et WT (chez les mâles)
data_CML_male$genotype <- ifelse(grepl("WT", data_CML_male$orig.ident), "WT", "KI")
table(data_CML_male$genotype)
## Pour tous les clusters combinés 
DIS<- DimPlot(data_CML_male, group.by = "genotype",
        cols = c("WT" = "blue", "KI" = "red")) +
  ggtitle("Distribution globale WT (bleu) vs KI (rouge)")
table(data_CML_male$genotype)
Idents(data_CML_male) <- "genotype"  
levels(Idents(data_CML_male))
markers_CMLmale_KI_vs_WT <- FindMarkers(
  data_CML_male,
  ident.1 = "KI",
  ident.2 = "WT",
  logfc.threshold = 0.25,
  min.pct = 0.1
)
markers_CMLmale_KI_vs_WT
head(markers_CMLmale_KI_vs_WT)
write.xlsx(markers_CMLmale_KI_vs_WT,
             "/home/afall/r-docker/Analyses_SnRNA_10_2025/Sans_Balbc/Version_nautilus/Analyses_SnRNA_01_2026/Demande_26_01_2026/DEG_CML_KI_vs_WT_MALE.xlsx",
             rowNames = TRUE)

top_genes <- rownames(markers_male_KI_vs_WT[order(markers_male_KI_vs_WT$avg_log2FC, decreasing = TRUE), ])[1:20]
top_genes
write.csv(top_genes,
          file = "/home/afall/r_docker/Analyses_SnRNA_10_2025/Sans_Balbc/Version_nautilus/Analyse_différentielle_types_cellulaires/top20_gènes_surexprimés.csv",
          row.names = FALSE)
H <- DoHeatmap(data_CML, features = top_genes) + NoLegend()
ggsave(filename = "/home/afall/r_docker/Analyses_SnRNA_10_2025/Sans_Balbc/Version_nautilus/Analyse_différentielle_types_cellulaires/Heatmap_MALE_CML_KIvsWT.png", plot = H, width = 12, height = 7, dpi = 300)


library(ggrepel)

diff_genes <- subset(markers_male_KI_vs_WT, p_val_adj < 0.05 & abs(avg_log2FC) > 0.5)
diff_genes
diff_genes <- diff_genes[order(abs(diff_genes$avg_log2FC), decreasing = TRUE), ][1:10, ]
diff_genes
diff_genes$gene <- rownames(diff_genes)

markers_male_KI_vs_WT$gene <- rownames(markers_male_KI_vs_WT)

# Création colonne "signification" selon les seuils
markers_male_KI_vs_WT$signification <- "NS"
markers_male_KI_vs_WT$signification[markers_male_KI_vs_WT$p_val_adj < 0.05 &
                                   markers_male_KI_vs_WT$avg_log2FC > 0.25] <- "Up in KI"
markers_male_KI_vs_WT$signification[markers_male_KI_vs_WT$p_val_adj < 0.05 &
                                   markers_male_KI_vs_WT$avg_log2FC < -0.25] <- "Up in WT"
diff_genes$signification <- markers_male_KI_vs_WT$signification[rownames(diff_genes)]
# Tous les points = markers_male_KI_vs_WT
 volcano <- ggplot(markers_male_KI_vs_WT, aes(x = avg_log2FC, y = -log10(p_val_adj), color = signification)) +
  geom_point(alpha = 0.7, size = 1.5) +
  
  # Annotations = seulement diff_genes
 geom_text_repel(data = diff_genes, aes(label = gene), size = 3, max.overlaps = 15) +
  
  scale_color_manual(values = c("Up in KI" = "red", "Up in WT" = "blue", "NS" = "grey70")) +
  theme_classic(base_size = 14) +
  geom_vline(xintercept = c(-0.25, 0.25), linetype = "dashed") +
  geom_hline(yintercept = -log10(0.05), linetype = "dashed") +
  labs(title = "Volcano plot: KI vs WT", x = "log2 Fold Change", y = "-log10(p_adj)")
ggsave(filename = "/home/afall/r_docker/Analyses_SnRNA_10_2025/Sans_Balbc/Version_nautilus/Analyse_différentielle_types_cellulaires/Volcano_MALE_CML_KIvsWT.png", plot = volcano, width = 12, height = 7, dpi = 300)

```

###### Analyse des grands types cellulaires (pathways)
# POur les CML
```{r}
### PATHWAY
library(ggplot2)
#if (!require("BiocManager", quietly = TRUE))
    #install.packages("BiocManager")

#BiocManager::install("clusterProfiler")
library(clusterProfiler)

#BiocManager::install("org.Mm.eg.db")
library(org.Mm.eg.db)
library(enrichplot)
library(msigdbr)
library(fgsea)


# Récupérer la liste de gènes différentiellements exprimés 
sig <- subset(markers_male_KI_vs_WT, p_val_adj < 0.05 & abs(avg_log2FC) > 0.5)
genes_sym <- rownames(sig) # récupération du symbol des gènes 
# Conversion des identifiants d'entrée ( ici nous transformons les gènes en indentifiants d'entrée c'est à dire des chiffres)
conv <- bitr(rownames(markers_male_KI_vs_WT), fromType="SYMBOL", toType="ENTREZID", OrgDb="org.Mm.eg.db")
genes_or_entrez <- conv$ENTREZID[conv$SYMBOL %in% genes_sym]
universe_entrez <- conv$ENTREZID

# Enrichment avec l'utilisation de la base de donnée GO
#ego <- enrichGO(gene = genes_or_entrez,
                #universe = universe_entrez,
                #OrgDb = org.Mm.eg.db,
                #keyType = "ENTREZID",
                #ont = "BP",
                #pAdjustMethod = "BH",
                #pvalueCutoff = 0.2,
                #qvalueCutoff = 0.5)
#ego   # avec le code de eco nous n'avons rien trouver parceque les filtres effectués étaient trop strictes

ego_all <- enrichGO(
  gene = genes_or_entrez,
  OrgDb = org.Mm.eg.db,
  keyType = "ENTREZID",
  ont = "BP",
  pvalueCutoff = 1,
  qvalueCutoff = 1
)
ego_all
head(ego_all@result)

# Visualisation 
D <- dotplot(ego_all, showCategory = 20) + ggtitle("GO BP enrichment (KI vs WT, males)")
ggsave(filename = "/home/afall/r_docker/Analyses_SnRNA_10_2025/Sans_Balbc/Version_nautilus/Analyse_différentielle_types_cellulaires/Dotplot_enrich_MALE_CML_KIvsWT.png", plot = D, width = 12, height = 7, dpi = 300)

# Enrichment avec l'utilisation de la base de donnée KEGG
ekegg <- enrichKEGG(gene         = genes_or_entrez,
                    organism     = "mmu",
                    pvalueCutoff = 0.05)

ekegg
head(ekegg@result)
dotplot(ekegg, showCategory = 18) # showCategory nous permet d'indique le nbre de pathway que nous voulons mettre sur notre dotplot
D1 <- dotplot(ekegg, showCategory = 18) + ggtitle(" KEGG enrichment (KI vs WT, males)")
ggsave(filename = "/home/afall/r_docker/Analyses_SnRNA_10_2025/Sans_Balbc/Version_nautilus/Analyse_différentielle_types_cellulaires/Dotplot_enrich_KEGG_MALE_CML_KIvsWT.png", plot = D1, width = 12, height = 7, dpi = 300)

# Enrichment avec l'utilisation de la base de donnée KEGG
#BiocManager::install("ReactomePA")
library(ReactomePA)
ereact <- enrichPathway(gene = genes_or_entrez, organism="mouse", pvalueCutoff = 0.05, qvalueCutoff = 0.1)
ereact
dotplot(ereact, showCategory = 5)
barplot(ereact, showCategory=5) # 5 ici parce qu'il y a eu que 5 enrichissements
D2 <- dotplot(ereact, showCategory = 5) + ggtitle(" REACTOME enrichment (KI vs WT, males)")
ggsave(filename = "/home/afall/r_docker/Analyses_SnRNA_10_2025/Sans_Balbc/Version_nautilus/Analyse_différentielle_types_cellulaires/Dotplot_enrich_REACTOME_MALE_CML_KIvsWT.png", plot = D2, width = 12, height = 7, dpi = 300)
B <- barplot(ereact, showCategory=5) + ggtitle(" REACTOME enrichment (KI vs WT, males)")
ggsave(filename = "/home/afall/r_docker/Analyses_SnRNA_10_2025/Sans_Balbc/Version_nautilus/Analyse_différentielle_types_cellulaires/Barplot_enrich_REACTOME_MALE_CML_KIvsWT.png", plot = B, width = 12, height = 7, dpi = 300)

# Exemple GSEA en utilisant msigdbr C2
m_df <- msigdbr(species = "Mus musculus", category = "C2")
m_df
pathways <- split(m_df$gene_symbol, m_df$gs_name)
pathways
ranks <- markers_male_KI_vs_WT$avg_log2FC
ranks
names(ranks) <- rownames(markers_male_KI_vs_WT)
ranks <- sort(ranks, decreasing = TRUE)
# run fgsea
fg <- fgsea(pathways = pathways, stats = ranks, nperm = 10000)
head(fg[order(padj), ])
# Visualisation
top_fg <- fg[order(fg$padj), ][1:20, ]  # top 20: les 20 pathways les plus enrichies
top_fg
B1 <- ggplot(top_fg, aes(x = reorder(pathway, NES), y = NES, fill = padj)) +
  geom_col() +
  coord_flip() +
  scale_fill_gradient(low = "red", high = "blue", name = "padj") +
  labs(title = "Top 20 pathways enrichis (GSEA - fgsea)",
       x = "Pathway", y = "Normalized Enrichment Score (NES)") +
  theme_classic()
ggsave(filename = "/home/afall/r_docker/Analyses_SnRNA_10_2025/Sans_Balbc/Version_nautilus/Analyse_différentielle_types_cellulaires/Barplot_enrich_GSEA_MALE_CML_KIvsWT.png", plot = B1, width = 12, height = 7, dpi = 300)

# plotEnrichment(pathways[["JECHLINGER_EPITHELIAL_TO_MESENCHYMAL_TRANSITION_DN"]], ranks) # Cela trace la courbe de GSEA : comment les gènes d’un pathway sont distribués parmi les plus up ou down-régulés.
```


##### Réclustering du cluster des CML
```{r}
DefaultAssay(data_CML_intà6) <- "integrated"
data_CML_intà6 <- FindNeighbors(data_CML_intà6, dims = 1:30)
# résolution à 0.5
data_CML_intà6 <- FindClusters(data_CML_intà6, resolution = 0.5)
head(Idents(data_CML_intà6), 5)
DefaultAssay(data_CML_intà6)
# Les Umaps
plotCML<- DimPlot(data_CML_intà6, reduction="umap", label=TRUE, pt.size=0.5)
plotCML
ggsave(filename = "/home/afall/r-docker/Analyses_SnRNA_10_2025/Sans_Balbc/Version_nautilus/Analyses_SnRNA_01_2026/Demande_12_03_2026/New_Umap_CML_intégrationà6_res05.jpg", plot = plotCML, height = 7, width = 7, dpi = 100)

# extraction des marqueurs
find_all_markers <- function(data_CML_intà6) {
  clusters <- levels(Idents(data_CML_intà6))
  all_markers <- data.frame()
  for (cluster in clusters) {
    cat("Traitement du cluster", cluster, "\n")
    markers <- FindMarkers(data_CML_intà6, ident.1 = cluster, min.pct = 0.25)
    markers_df <- as.data.frame(markers)
    markers_df <- rownames_to_column(markers_df, var = "gene")
    top_genes <- markers_df %>%
      arrange(desc(avg_log2FC)) %>%
      head(50)
    cluster_genes <- top_genes$gene
    if (ncol(all_markers) == 0) {
      all_markers <- data.frame(cluster_genes)
      colnames(all_markers) <- paste("Cluster", cluster)
    } else {
      all_markers <- cbind(all_markers, cluster_genes)
      colnames(all_markers)[ncol(all_markers)] <- paste("Cluster", cluster)
    }
    
  }
  write.xlsx(all_markers,
             "/home/afall/r-docker/Analyses_SnRNA_10_2025/Sans_Balbc/Version_nautilus/Analyses_SnRNA_01_2026/Demande_12_03_2026/New_Genes_marqueurs_CML_res05.xlsx",
             row.names = FALSE)
  
  return(all_markers)
}

# Appliquer la fonction
all_markers_list <- find_all_markers(data_CML_intà6)
all_markers_list

# Umap par condition présent clez les CML
data_CML_male <- subset(data_CML, subset = orig.ident %in% c("B6_M_WT", "B6_M_KI"))
data_CML_male 
D<- DimPlot(data_CML_male, reduction = "umap", group.by = "orig.ident")
ggsave(filename = "/home/afall/r_docker/Analyses_SnRNA_10_2025/Sans_Balbc/Version_nautilus/Analyse_différentielle_types_cellulaires/Demandes_du_03_11_2025/Umap_CML_res_005.jpg", plot = D, height = 7, width = 7, dpi = 100)

# Sélectionner les cellules WT mâles
Idents(data_CML_male) <- data_CML_male$orig.ident  # définir l'identité
# plot des Echantillons males wt et mutés
plotWT<- DimPlot(data_CML, reduction = "umap", 
        cells.highlight = list(
          WhichCells(data_CML, expression = orig.ident == "B6_M_KI")
        ), 
        cols.highlight = c("green"), 
        cols = "gray")
plotWT
ggsave(filename = "/home/afall/r_docker/Analyses_SnRNA_10_2025/Sans_Balbc/Version_nautilus/Analyse_différentielle_types_cellulaires/Demandes_du_03_11_2025/UMAP_CML_échantillons_Males_KI_SBalbc.jpg", plot = plotWT, height = 7, width = 7, dpi = 100)

plotKI<- DimPlot(data_CML, reduction = "umap", 
        cells.highlight = list(
          WhichCells(data_CML, expression = orig.ident == "B6_M_WT")
        ), 
        cols.highlight = c("yellow"), 
        cols = "gray")
ggsave(filename = "/home/afall/r_docker/Analyses_SnRNA_10_2025/Sans_Balbc/Version_nautilus/Analyse_différentielle_types_cellulaires/Demandes_du_03_11_2025/UMAP_CML_échantillons_Males_WT_SBalbc.jpg", plot = plotKI, height = 7, width = 7, dpi = 100)

colnames(data_CML@meta.data)
T5 <- table(data_CML@meta.data$seurat_clusters,
            data_CML@meta.data$orig.ident)
T5
df5 <- as.data.frame.matrix(T5)  
df5 <- tibble::rownames_to_column(df5, var = "Cluster")
df5
library(openxlsx)

write.xlsx(df5,
  file = "/home/afall/r_docker/Analyses_SnRNA_10_2025/Sans_Balbc/Version_nautilus/Analyse_différentielle_types_cellulaires/Demandes_du_03_11_2025/Noyaux_par_cluster_et_par_condition_CML_res05.xlsx",
  rowNames = FALSE
)
T6 <- table(data_CML_male@meta.data$seurat_clusters,
            data_CML_male@meta.data$orig.ident)
T6
df6 <- as.data.frame.matrix(T6)  
df6 <- tibble::rownames_to_column(df6, var = "Cluster")
df6

write.xlsx(df6,
  file = "/home/afall/r_docker/Analyses_SnRNA_10_2025/Sans_Balbc/Version_nautilus/Analyse_différentielle_types_cellulaires/Demandes_du_03_11_2025/Noyaux_par_cluster_KIvsWT_CML_res05.xlsx",
  rowNames = FALSE)

```

```{r}
# résolution à 0.05

data_CML_intà6 <- FindNeighbors(data_CML_intà6, dims = 1:30)
data_CML_intà6 <- FindClusters(data_CML_intà6, resolution = 0.05)
head(Idents(data_CML_intà6), 5)
# Les Umaps
plotCML1<- DimPlot(data_CML_intà6, reduction="umap", label=TRUE, pt.size=0.5)
plotCML1
ggsave(filename = "/home/afall/r-docker/Analyses_SnRNA_10_2025/Sans_Balbc/Version_nautilus/Analyses_SnRNA_01_2026/Demande_12_03_2026/New_Umap_CML_intégrationà6_res005.jpg", plot = plotCML1, height = 7, width = 7, dpi = 100)

colnames(data_CML@meta.data)
T7 <- table(data_CML@meta.data$seurat_clusters,
            data_CML@meta.data$orig.ident)
T7
df7 <- as.data.frame.matrix(T7)  
df7 <- tibble::rownames_to_column(df7, var = "Cluster")
df7

write.xlsx(df7,
  file = "/home/afall/r_docker/Analyses_SnRNA_10_2025/Sans_Balbc/Version_nautilus/Analyse_différentielle_types_cellulaires/Demandes_du_03_11_2025/Noyaux_par_cluster_et_par_condition_CML_res005.xlsx",
  rowNames = FALSE
)

#cells_CML <- colnames(data_CML)
data_CML@reductions$umap <- data.integrated2@reductions$umap
data_CML@reductions$umap
# tableau global avec clusters CML
umap_global <- data.frame(Embeddings(data.integrated2, "umap"))
umap_global
umap_global$highlight <- ifelse(rownames(umap_global) %in% colnames(data_CML), "CML", "Other")

# Ajouter cluster info pour les CML uniquement
umap_global$cluster_CML <- NA
umap_global[colnames(data_CML), "cluster_CML"] <- as.character(Idents(data_CML))

library(ggplot2)
library(viridis)

ggplot(umap_global, aes(umap_1, umap_2)) +
  geom_point(data = subset(umap_global, highlight == "Other"),
             color = "grey90", size = 0.5, alpha = 0.5) +
  geom_point(data = subset(umap_global, highlight == "CML"),
             aes(color = cluster_CML), size = 1.2, alpha = 0.9) +
  scale_color_viridis_d(option = "plasma", na.value = "grey90") +
  theme_minimal() +
  theme(axis.text = element_blank(),
        axis.title = element_blank(),
        panel.grid = element_blank(),
        legend.position = "right") +
  ggtitle("Clusters CML sur fond UMAP global")
ggsave("/home/afall/r_docker/Analyses_SnRNA_10_2025/Sans_Balbc/Version_nautilus/Analyse_différentielle_types_cellulaires/Demandes_du_30_10_2025/UMAP_CML_res005_sur_fond_global.png", width = 7, height = 6, dpi = 300)
### Nbre de noyau par cluster des CML et par condition expérimentale

colnames(data_CML@meta.data)
T4 <- table(data_CML@meta.data$seurat_clusters,
            data_CML@meta.data$orig.ident)
T4
df4 <- as.data.frame.matrix(T4)  
df4 <- tibble::rownames_to_column(df4, var = "Cluster")
df4
library(openxlsx)

write.xlsx(df4,
  file = "/home/afall/r_docker/Analyses_SnRNA_10_2025/Sans_Balbc/Version_nautilus/Analyse_différentielle_types_cellulaires/Demandes_du_30_10_2025/Noyaux_par_cluster_et_par_condition_CML_res005.xlsx",
  rowNames = FALSE
)
Embeddings(data.integrated2, "umap")
umap_df <- data.frame(Embeddings(data.integrated2, "umap"))
head(umap_df)
umap_df$celltype <- data.integrated2$celltype
umap_df$seurat_clusters <- data.integrated2$seurat_clusters
cells_CML <- colnames(data_CML)
umap_df$CML_flag <- ifelse(rownames(umap_df) %in% cells_CML, "CML", "Other")
library(ggplot2)

ggplot(umap_df, aes(umap_1, umap_2)) +
  geom_point(data = subset(umap_df, CML_flag == "Other"),
             color = "grey90", size = 0.5, alpha = 0.5) +
  geom_point(data = subset(umap_df, CML_flag == "CML"),
             aes(color = seurat_clusters), size = 1.2, alpha = 0.9) +
  scale_color_viridis_d(option = "plasma") +
  theme_minimal() +
  theme(axis.text = element_blank(),
        axis.title = element_blank(),
        panel.grid = element_blank()) +
  ggtitle("Sous-ensemble CML sur fond UMAP global")
```


#### EXTRACTION des marqueurs de la population des CMLs
```{r}
unique(data_CML_intà6$orig.ident)
library(openxlsx)
Assays(data_CML_intà6) # Voir les assays présents dans nos données
DefaultAssay(data_CML_intà6)  # voir sur lequel on travail actuellement
Layers(data_CML_intà6[["RNA"]]) # Voir les layers dans l’assay RNA
# Explication
#DefaultAssay(dataBl6M.Bl6Mox) <- "RNA"       # On fait ce code ( ou on par sur l'assay RNA) si on veut extraire les DEGs, les expressions brutes
#DefaultAssay(dataBl6M.Bl6Mox) <- "integrated" # On fait ce code quand on veut faire du clustering ou UMAP parce que l'assay integrated conteint les données corrigés sans batch effect 

# Donc pour l'extraction des DEGs :
DefaultAssay(data_CML_intà6) <- "RNA" # on va d'abord sur l'assay RNA 
data_CML_intà6[["RNA"]] <- JoinLayers(data_CML_intà6[["RNA"]])  #  VU QU'IL y'a plusieurs layers des counts et data alors on les combinent pour n'obténier qu'un data et un counts
Layers(data_CML_intà6[["RNA"]])
# Créer une fonction pour extraire les gènes marqueurs de tous les clusters et enregistrer le fichier Excel
# extraction des marqueurs
find_all_markers <- function(data_CML_intà6) {
  clusters <- levels(Idents(data_CML_intà6))
  all_markers <- data.frame()
  for (cluster in clusters) {
    cat("Traitement du cluster", cluster, "\n")
    markers <- FindMarkers(data_CML_intà6, ident.1 = cluster, min.pct = 0.25)
    markers_df <- as.data.frame(markers)
    markers_df <- rownames_to_column(markers_df, var = "gene")
    top_genes <- markers_df %>%
      arrange(desc(avg_log2FC)) %>%
      head(50)
    cluster_genes <- top_genes$gene
    if (ncol(all_markers) == 0) {
      all_markers <- data.frame(cluster_genes)
      colnames(all_markers) <- paste("Cluster", cluster)
    } else {
      all_markers <- cbind(all_markers, cluster_genes)
      colnames(all_markers)[ncol(all_markers)] <- paste("Cluster", cluster)
    }
    
  }
  write.xlsx(all_markers,
             "/home/afall/r-docker/Analyses_SnRNA_10_2025/Sans_Balbc/Version_nautilus/Analyses_SnRNA_01_2026/Demande_12_03_2026/Essai3_Genes_marqueurs_CML_integrationà6_res05.xlsx",
             rowNames = FALSE)
  
  return(all_markers)
}

# Appliquer la fonction
all_markers_list <- find_all_markers(data_CML_intà6)
all_markers_list

```


# Pour les Adipocytes bruns 
```{r}
data_male
table(data_male$orig.ident)
# Pour les adipocytes bruns
# Extraction des types cellulaires présentent dans data.integrated2
table(Idents(data.integrated2))
data.integrated2$celltype <- Idents(data.integrated2)
table(data.integrated2$celltype)
celltype_of_interest <- "Adipocytes bruns"
data_Adipo <- subset(data.integrated2, subset = celltype == celltype_of_interest)
data_Adipo
# Extraction de DEG exprimés entre KI et WT (chez les mâles)
table(data.integrated2$genotype)
Idents(data_Adipo) <- "genotype"  
levels(Idents(data_Adipo))
markers_male_KI_vs_WT <- FindMarkers(
  data_Adipo,
  ident.1 = "KI",
  ident.2 = "WT",
  logfc.threshold = 0.25,
  min.pct = 0.1
)
head(markers_male_KI_vs_WT)
write.xlsx(markers_male_KI_vs_WT,
             "/home/afall/r_docker/Analyses_SnRNA_10_2025/Sans_Balbc/Version_nautilus/Analyse_différentielle_types_cellulaires/Adipocytes/DEG_Adipo_KI_vs_WT_MALE.xlsx",
             rowNames = TRUE)

top_genes <- rownames(markers_male_KI_vs_WT[order(markers_male_KI_vs_WT$avg_log2FC, decreasing = TRUE), ])[1:20]
top_genes
write.csv(top_genes,
          file = "/home/afall/r_docker/Analyses_SnRNA_10_2025/Sans_Balbc/Version_nautilus/Analyse_différentielle_types_cellulaires/Adipocytes/top20_gènes_surexprimés.csv",
          row.names = FALSE)
H <- DoHeatmap(data_Adipo, features = top_genes) + NoLegend()
ggsave(filename = "/home/afall/r_docker/Analyses_SnRNA_10_2025/Sans_Balbc/Version_nautilus/Analyse_différentielle_types_cellulaires/Adipocytes/Heatmap_MALE_Adipo_KIvsWT.png", plot = H, width = 12, height = 7, dpi = 300)


library(ggrepel)

diff_genes <- subset(markers_male_KI_vs_WT, p_val_adj < 0.05 & abs(avg_log2FC) > 0.5)
diff_genes
diff_genes <- diff_genes[order(abs(diff_genes$avg_log2FC), decreasing = TRUE), ][1:10, ]
diff_genes
diff_genes$gene <- rownames(diff_genes)

markers_male_KI_vs_WT$gene <- rownames(markers_male_KI_vs_WT)

# Création colonne "signification" selon les seuils
markers_male_KI_vs_WT$signification <- "NS"
markers_male_KI_vs_WT$signification[markers_male_KI_vs_WT$p_val_adj < 0.05 &
                                   markers_male_KI_vs_WT$avg_log2FC > 0.25] <- "Up in KI"
markers_male_KI_vs_WT$signification[markers_male_KI_vs_WT$p_val_adj < 0.05 &
                                   markers_male_KI_vs_WT$avg_log2FC < -0.25] <- "Up in WT"
diff_genes$signification <- markers_male_KI_vs_WT$signification[rownames(diff_genes)]
# Tous les points = markers_male_KI_vs_WT
 volcano <- ggplot(markers_male_KI_vs_WT, aes(x = avg_log2FC, y = -log10(p_val_adj), color = signification)) +
  geom_point(alpha = 0.7, size = 1.5) +
  
  # Annotations = seulement diff_genes
 geom_text_repel(data = diff_genes, aes(label = gene), size = 3, max.overlaps = 15) +
  
  scale_color_manual(values = c("Up in KI" = "red", "Up in WT" = "blue", "NS" = "grey70")) +
  theme_classic(base_size = 14) +
  geom_vline(xintercept = c(-0.25, 0.25), linetype = "dashed") +
  geom_hline(yintercept = -log10(0.05), linetype = "dashed") +
  labs(title = "Volcano plot: KI vs WT", x = "log2 Fold Change", y = "-log10(p_adj)")
ggsave(filename = "/home/afall/r_docker/Analyses_SnRNA_10_2025/Sans_Balbc/Version_nautilus/Analyse_différentielle_types_cellulaires/Adipocytes/Volcano_MALE_Adipo_KIvsWT.png", plot = volcano, width = 12, height = 7, dpi = 300)

```

###### Analyse des grands types cellulaires (pathways)
```{r}
### PATHWAY
library(ggplot2)
if (!require("BiocManager", quietly = TRUE))
    install.packages("BiocManager")

BiocManager::install("clusterProfiler")
library(clusterProfiler)

BiocManager::install("org.Mm.eg.db")
library(org.Mm.eg.db)
library(enrichplot)
library(msigdbr)
library(fgsea)


# Récupérer la liste de gènes différentiellements exprimés 
sig <- subset(markers_male_KI_vs_WT, p_val_adj < 0.05 & abs(avg_log2FC) > 0.5)
genes_sym <- rownames(sig) # récupération du symbol des gènes 
# Conversion des identifiants d'entrée ( ici nous transformons les gènes en indentifiants d'entrée c'est à dire des chiffres)
conv <- bitr(rownames(markers_male_KI_vs_WT), fromType="SYMBOL", toType="ENTREZID", OrgDb="org.Mm.eg.db")
genes_or_entrez <- conv$ENTREZID[conv$SYMBOL %in% genes_sym]
universe_entrez <- conv$ENTREZID

# Enrichment avec l'utilisation de la base de donnée GO
#ego <- enrichGO(gene = genes_or_entrez,
                #universe = universe_entrez,
                #OrgDb = org.Mm.eg.db,
                #keyType = "ENTREZID",
                #ont = "BP",
                #pAdjustMethod = "BH",
                #pvalueCutoff = 0.2,
                #qvalueCutoff = 0.5)
#ego   # avec le code de eco nous n'avons rien trouver parceque les filtres effectués étaient trop strictes

ego_all <- enrichGO(
  gene = genes_or_entrez,
  OrgDb = org.Mm.eg.db,
  keyType = "ENTREZID",
  ont = "BP",
  pvalueCutoff = 1,
  qvalueCutoff = 1
)
ego_all
head(ego_all@result)

# Visualisation 
D <- dotplot(ego_all, showCategory = 20) + ggtitle("GO BP enrichment (KI vs WT, males)")
ggsave(filename = "/home/afall/r_docker/Analyses_SnRNA_10_2025/Sans_Balbc/Version_nautilus/Analyse_différentielle_types_cellulaires/Adipocytes/Dotplot_enrich_MALE_Adipo_KIvsWT.png", plot = D, width = 12, height = 7, dpi = 300)

# Enrichment avec l'utilisation de la base de donnée KEGG
ekegg <- enrichKEGG(gene         = genes_or_entrez,
                    organism     = "mmu",
                    pvalueCutoff = 0.05)

ekegg
head(ekegg@result)
dotplot(ekegg, showCategory = 20) # showCategory nous permet d'indique le nbre de pathway que nous voulons mettre sur notre dotplot
D1 <- dotplot(ekegg, showCategory = 20) + ggtitle(" KEGG enrichment (KI vs WT, males)")
ggsave(filename = "/home/afall/r_docker/Analyses_SnRNA_10_2025/Sans_Balbc/Version_nautilus/Analyse_différentielle_types_cellulaires/Adipocytes/Dotplot_enrich_KEGG_MALE_Adipo_KIvsWT.png", plot = D1, width = 12, height = 7, dpi = 300)

# Enrichment avec l'utilisation de la base de donnée KEGG
#BiocManager::install("ReactomePA")
library(ReactomePA)
ereact <- enrichPathway(gene = genes_or_entrez, organism="mouse", pvalueCutoff = 0.05, qvalueCutoff = 0.1)
ereact
dotplot(ereact, showCategory = 5)
barplot(ereact, showCategory=5) # 5 ici parce qu'il y a eu que 5 enrichissements
D2 <- dotplot(ereact, showCategory = 5) + ggtitle(" REACTOME enrichment (KI vs WT, males)")
ggsave(filename = "/home/afall/r_docker/Analyses_SnRNA_10_2025/Sans_Balbc/Version_nautilus/Analyse_différentielle_types_cellulaires/Adipocytes/Dotplot_enrich_REACTOME_MALE_Adipo_KIvsWT.png", plot = D2, width = 12, height = 7, dpi = 300)
B <- barplot(ereact, showCategory=5) + ggtitle(" REACTOME enrichment (KI vs WT, males)")
ggsave(filename = "/home/afall/r_docker/Analyses_SnRNA_10_2025/Sans_Balbc/Version_nautilus/Analyse_différentielle_types_cellulaires/Adipocytes/Barplot_enrich_REACTOME_MALE_Adipo_KIvsWT.png", plot = B, width = 12, height = 7, dpi = 300)

# Exemple GSEA en utilisant msigdbr C2
m_df <- msigdbr(species = "Mus musculus", category = "C2")
m_df
pathways <- split(m_df$gene_symbol, m_df$gs_name)
pathways
ranks <- markers_male_KI_vs_WT$avg_log2FC
ranks
names(ranks) <- rownames(markers_male_KI_vs_WT)
ranks <- sort(ranks, decreasing = TRUE)
# run fgsea
fg <- fgsea(pathways = pathways, stats = ranks, nperm = 10000)
head(fg[order(padj), ])
# Visualisation
top_fg <- fg[order(fg$padj), ][1:20, ]  # top 20: les 20 pathways les plus enrichies
top_fg
B1 <- ggplot(top_fg, aes(x = reorder(pathway, NES), y = NES, fill = padj)) +
  geom_col() +
  coord_flip() +
  scale_fill_gradient(low = "red", high = "blue", name = "padj") +
  labs(title = "Top 20 pathways enrichis (GSEA - fgsea)",
       x = "Pathway", y = "Normalized Enrichment Score (NES)") +
  theme_classic()
ggsave(filename = "/home/afall/r_docker/Analyses_SnRNA_10_2025/Sans_Balbc/Version_nautilus/Analyse_différentielle_types_cellulaires/Adipocytes/Barplot_enrich_GSEA_MALE_Adipo_KIvsWT.png", plot = B1, width = 12, height = 7, dpi = 300)

# plotEnrichment(pathways[["JECHLINGER_EPITHELIAL_TO_MESENCHYMAL_TRANSITION_DN"]], ranks) # Cela trace la courbe de GSEA : comment les gènes d’un pathway sont distribués parmi les plus up ou down-régulés.
```

# Pour les EC
```{r}
data_male
table(data_male$orig.ident)
# Pour les adipocytes bruns
# Extraction des types cellulaires présentent dans data.integrated2
table(Idents(data.integrated2))
data.integrated2$celltype <- Idents(data.integrated2)
table(data.integrated2$celltype)
celltype_of_interest <- "EC"
data_EC <- subset(data.integrated2, subset = celltype == celltype_of_interest)
data_EC
data_EC_male <- subset(data_EC, subset = orig.ident %in% c("B6_M_WT", "B6_M_KI"))
data_EC_male 
data_EC_male$genotype <- ifelse(grepl("WT", data_EC_male$orig.ident), "WT", "KI")
table(data_EC_male$genotype)
## Pour tous les clusters combinés 
DIS<- DimPlot(data_EC_male, group.by = "genotype",
        cols = c("WT" = "blue", "KI" = "red")) +
  ggtitle("Distribution globale WT (bleu) vs KI (rouge)")
table(data_EC_male$genotype)
Idents(data_EC_male) <- "genotype"  
# Extraction de DEG exprimés entre KI et WT (chez les mâles)
levels(Idents(data_EC_male))
markers_ECmale_KI_vs_WT <- FindMarkers(
  data_EC_male,
  ident.1 = "KI",
  ident.2 = "WT",
  logfc.threshold = 0.25,
  min.pct = 0.1
)
head(markers_ECmale_KI_vs_WT)
write.xlsx(markers_ECmale_KI_vs_WT,
             "/home/afall/r-docker/Analyses_SnRNA_10_2025/Sans_Balbc/Version_nautilus/Analyses_SnRNA_01_2026/Demande_26_01_2026/DEG_EC_KI_vs_WT_MALE.xlsx",
             rowNames = TRUE)

top_genes <- rownames(markers_male_KI_vs_WT[order(markers_male_KI_vs_WT$avg_log2FC, decreasing = TRUE), ])[1:20]
top_genes
write.csv(top_genes,
          file = "/home/afall/r_docker/Analyses_SnRNA_10_2025/Sans_Balbc/Version_nautilus/Analyse_différentielle_types_cellulaires/EC/top20_gènes_surexprimés.csv",
          row.names = FALSE)
H <- DoHeatmap(data_EC, features = top_genes) + NoLegend()
ggsave(filename = "/home/afall/r_docker/Analyses_SnRNA_10_2025/Sans_Balbc/Version_nautilus/Analyse_différentielle_types_cellulaires/EC/Heatmap_MALE_Adipo_KIvsWT.png", plot = H, width = 12, height = 7, dpi = 300)


library(ggrepel)

diff_genes <- subset(markers_male_KI_vs_WT, p_val_adj < 0.05 & abs(avg_log2FC) > 0.5)
diff_genes
diff_genes <- diff_genes[order(abs(diff_genes$avg_log2FC), decreasing = TRUE), ][1:10, ]
diff_genes
diff_genes$gene <- rownames(diff_genes)

markers_male_KI_vs_WT$gene <- rownames(markers_male_KI_vs_WT)

# Création colonne "signification" selon les seuils
markers_male_KI_vs_WT$signification <- "NS"
markers_male_KI_vs_WT$signification[markers_male_KI_vs_WT$p_val_adj < 0.05 &
                                   markers_male_KI_vs_WT$avg_log2FC > 0.25] <- "Up in KI"
markers_male_KI_vs_WT$signification[markers_male_KI_vs_WT$p_val_adj < 0.05 &
                                   markers_male_KI_vs_WT$avg_log2FC < -0.25] <- "Up in WT"
diff_genes$signification <- markers_male_KI_vs_WT$signification[rownames(diff_genes)]
# Tous les points = markers_male_KI_vs_WT
 volcano <- ggplot(markers_male_KI_vs_WT, aes(x = avg_log2FC, y = -log10(p_val_adj), color = signification)) +
  geom_point(alpha = 0.7, size = 1.5) +
  
  # Annotations = seulement diff_genes
 geom_text_repel(data = diff_genes, aes(label = gene), size = 3, max.overlaps = 15) +
  
  scale_color_manual(values = c("Up in KI" = "red", "Up in WT" = "blue", "NS" = "grey70")) +
  theme_classic(base_size = 14) +
  geom_vline(xintercept = c(-0.25, 0.25), linetype = "dashed") +
  geom_hline(yintercept = -log10(0.05), linetype = "dashed") +
  labs(title = "Volcano plot: KI vs WT", x = "log2 Fold Change", y = "-log10(p_adj)")
ggsave(filename = "/home/afall/r_docker/Analyses_SnRNA_10_2025/Sans_Balbc/Version_nautilus/Analyse_différentielle_types_cellulaires/EC/Volcano_MALE_EC_KIvsWT.png", plot = volcano, width = 12, height = 7, dpi = 300)

```

###### Analyse des grands types cellulaires (pathways)
```{r}
### PATHWAY
library(ggplot2)
#if (!require("BiocManager", quietly = TRUE))
    #install.packages("BiocManager")

#BiocManager::install("clusterProfiler")
library(clusterProfiler)

#BiocManager::install("org.Mm.eg.db")
library(org.Mm.eg.db)
library(enrichplot)
library(msigdbr)
library(fgsea)


# Récupérer la liste de gènes différentiellements exprimés 
sig <- subset(markers_male_KI_vs_WT, p_val_adj < 0.05 & abs(avg_log2FC) > 0.5)
genes_sym <- rownames(sig) # récupération du symbol des gènes 
# Conversion des identifiants d'entrée ( ici nous transformons les gènes en indentifiants d'entrée c'est à dire des chiffres)
conv <- bitr(rownames(markers_male_KI_vs_WT), fromType="SYMBOL", toType="ENTREZID", OrgDb="org.Mm.eg.db")
genes_or_entrez <- conv$ENTREZID[conv$SYMBOL %in% genes_sym]
universe_entrez <- conv$ENTREZID

# Enrichment avec l'utilisation de la base de donnée GO
#ego <- enrichGO(gene = genes_or_entrez,
                #universe = universe_entrez,
                #OrgDb = org.Mm.eg.db,
                #keyType = "ENTREZID",
                #ont = "BP",
                #pAdjustMethod = "BH",
                #pvalueCutoff = 0.2,
                #qvalueCutoff = 0.5)
#ego   # avec le code de eco nous n'avons rien trouver parceque les filtres effectués étaient trop strictes

ego_all <- enrichGO(
  gene = genes_or_entrez,
  OrgDb = org.Mm.eg.db,
  keyType = "ENTREZID",
  ont = "BP",
  pvalueCutoff = 1,
  qvalueCutoff = 1
)
ego_all
head(ego_all@result)

# Visualisation 
D <- dotplot(ego_all, showCategory = 20) + ggtitle("GO BP enrichment (KI vs WT, males)")
ggsave(filename = "/home/afall/r_docker/Analyses_SnRNA_10_2025/Sans_Balbc/Version_nautilus/Analyse_différentielle_types_cellulaires/EC/Dotplot_enrich_MALE_EC_KIvsWT.png", plot = D, width = 12, height = 7, dpi = 300)

# Enrichment avec l'utilisation de la base de donnée KEGG
ekegg <- enrichKEGG(gene         = genes_or_entrez,
                    organism     = "mmu",
                    pvalueCutoff = 0.05)

ekegg
head(ekegg@result)
dotplot(ekegg, showCategory = 20) # showCategory nous permet d'indique le nbre de pathway que nous voulons mettre sur notre dotplot
D1 <- dotplot(ekegg, showCategory = 20) + ggtitle(" KEGG enrichment (KI vs WT, males)")
ggsave(filename = "/home/afall/r_docker/Analyses_SnRNA_10_2025/Sans_Balbc/Version_nautilus/Analyse_différentielle_types_cellulaires/EC/Dotplot_enrich_KEGG_MALE_EC_KIvsWT.png", plot = D1, width = 12, height = 7, dpi = 300)

# Enrichment avec l'utilisation de la base de donnée KEGG
#BiocManager::install("ReactomePA")
library(ReactomePA)
ereact <- enrichPathway(gene = genes_or_entrez, organism="mouse", pvalueCutoff = 0.05, qvalueCutoff = 0.1)
ereact
dotplot(ereact, showCategory = 4)
barplot(ereact, showCategory=4) # 5 ici parce qu'il y a eu que 5 enrichissements
D2 <- dotplot(ereact, showCategory = 4) + ggtitle(" REACTOME enrichment (KI vs WT, males)")
ggsave(filename = "/home/afall/r_docker/Analyses_SnRNA_10_2025/Sans_Balbc/Version_nautilus/Analyse_différentielle_types_cellulaires/EC/Dotplot_enrich_REACTOME_MALE_EC_KIvsWT.png", plot = D2, width = 12, height = 7, dpi = 300)
B <- barplot(ereact, showCategory=5) + ggtitle(" REACTOME enrichment (KI vs WT, males)")
ggsave(filename = "/home/afall/r_docker/Analyses_SnRNA_10_2025/Sans_Balbc/Version_nautilus/Analyse_différentielle_types_cellulaires/EC/Barplot_enrich_REACTOME_MALE_EC_KIvsWT.png", plot = B, width = 12, height = 7, dpi = 300)

# Exemple GSEA en utilisant msigdbr C2
m_df <- msigdbr(species = "Mus musculus", category = "C2")
m_df
pathways <- split(m_df$gene_symbol, m_df$gs_name)
pathways
ranks <- markers_male_KI_vs_WT$avg_log2FC
ranks
names(ranks) <- rownames(markers_male_KI_vs_WT)
ranks <- sort(ranks, decreasing = TRUE)
# run fgsea
fg <- fgsea(pathways = pathways, stats = ranks, nperm = 10000)
head(fg[order(padj), ])
# Visualisation
top_fg <- fg[order(fg$padj), ][1:20, ]  # top 20: les 20 pathways les plus enrichies
top_fg
B1 <- ggplot(top_fg, aes(x = reorder(pathway, NES), y = NES, fill = padj)) +
  geom_col() +
  coord_flip() +
  scale_fill_gradient(low = "red", high = "blue", name = "padj") +
  labs(title = "Top 20 pathways enrichis (GSEA - fgsea)",
       x = "Pathway", y = "Normalized Enrichment Score (NES)") +
  theme_classic()
ggsave(filename = "/home/afall/r_docker/Analyses_SnRNA_10_2025/Sans_Balbc/Version_nautilus/Analyse_différentielle_types_cellulaires/EC/Barplot_enrich_GSEA_MALE_EC_KIvsWT.png", plot = B1, width = 12, height = 7, dpi = 300)

```


# Pour les Fibroblastes
```{r}
data_male
table(data_male$orig.ident)
# Pour les adipocytes bruns
# Extraction des types cellulaires présentent dans data.integrated2
table(Idents(data.integrated2))
data.integrated2$celltype <- Idents(data.integrated2)
table(data.integrated2$celltype)
celltype_of_interest <- "Fibroblastes"
data_Fibro <- subset(data.integrated2, subset = celltype == celltype_of_interest)
data_Fibro
# Extraction de DEG exprimés entre KI et WT (chez les mâles)
table(data.integrated2$genotype)
Idents(data_Fibro) <- "genotype"  
levels(Idents(data_Fibro))
markers_male_KI_vs_WT <- FindMarkers(
  data_Fibro,
  ident.1 = "KI",
  ident.2 = "WT",
  logfc.threshold = 0.25,
  min.pct = 0.1
)
head(markers_male_KI_vs_WT)
write.xlsx(markers_male_KI_vs_WT,
             "/home/afall/r_docker/Analyses_SnRNA_10_2025/Sans_Balbc/Version_nautilus/Analyse_différentielle_types_cellulaires/Fibroblastes/DEG_Fibro_KI_vs_WT_MALE.xlsx",
             rowNames = TRUE)

top_genes <- rownames(markers_male_KI_vs_WT[order(markers_male_KI_vs_WT$avg_log2FC, decreasing = TRUE), ])[1:20]
top_genes
write.csv(top_genes,
          file = "/home/afall/r_docker/Analyses_SnRNA_10_2025/Sans_Balbc/Version_nautilus/Analyse_différentielle_types_cellulaires/Fibroblastes/top20_gènes_surexprimés.csv",
          row.names = FALSE)
H <- DoHeatmap(data_Fibro, features = top_genes) + NoLegend()
ggsave(filename = "/home/afall/r_docker/Analyses_SnRNA_10_2025/Sans_Balbc/Version_nautilus/Analyse_différentielle_types_cellulaires/Fibroblastes/Heatmap_MALE_Fibro_KIvsWT.png", plot = H, width = 12, height = 7, dpi = 300)


library(ggrepel)

diff_genes <- subset(markers_male_KI_vs_WT, p_val_adj < 0.05 & abs(avg_log2FC) > 0.5)
diff_genes
diff_genes <- diff_genes[order(abs(diff_genes$avg_log2FC), decreasing = TRUE), ][1:10, ]
diff_genes
diff_genes$gene <- rownames(diff_genes)

markers_male_KI_vs_WT$gene <- rownames(markers_male_KI_vs_WT)

# Création colonne "signification" selon les seuils
markers_male_KI_vs_WT$signification <- "NS"
markers_male_KI_vs_WT$signification[markers_male_KI_vs_WT$p_val_adj < 0.05 &
                                   markers_male_KI_vs_WT$avg_log2FC > 0.25] <- "Up in KI"
markers_male_KI_vs_WT$signification[markers_male_KI_vs_WT$p_val_adj < 0.05 &
                                   markers_male_KI_vs_WT$avg_log2FC < -0.25] <- "Up in WT"
diff_genes$signification <- markers_male_KI_vs_WT$signification[rownames(diff_genes)]
# Tous les points = markers_male_KI_vs_WT
 volcano <- ggplot(markers_male_KI_vs_WT, aes(x = avg_log2FC, y = -log10(p_val_adj), color = signification)) +
  geom_point(alpha = 0.7, size = 1.5) +
  
  # Annotations = seulement diff_genes
 geom_text_repel(data = diff_genes, aes(label = gene), size = 3, max.overlaps = 15) +
  
  scale_color_manual(values = c("Up in KI" = "red", "Up in WT" = "blue", "NS" = "grey70")) +
  theme_classic(base_size = 14) +
  geom_vline(xintercept = c(-0.25, 0.25), linetype = "dashed") +
  geom_hline(yintercept = -log10(0.05), linetype = "dashed") +
  labs(title = "Volcano plot: KI vs WT", x = "log2 Fold Change", y = "-log10(p_adj)")
ggsave(filename = "/home/afall/r_docker/Analyses_SnRNA_10_2025/Sans_Balbc/Version_nautilus/Analyse_différentielle_types_cellulaires/Fibroblastes/Volcano_MALE_Fibro_KIvsWT.png", plot = volcano, width = 12, height = 7, dpi = 300)

```

###### Analyse des grands types cellulaires (pathways)
```{r}
### PATHWAY
library(ggplot2)
#if (!require("BiocManager", quietly = TRUE))
    #install.packages("BiocManager")

#BiocManager::install("clusterProfiler")
library(clusterProfiler)

#BiocManager::install("org.Mm.eg.db")
library(org.Mm.eg.db)
library(enrichplot)
library(msigdbr)
library(fgsea)


# Récupérer la liste de gènes différentiellements exprimés 
sig <- subset(markers_male_KI_vs_WT, p_val_adj < 0.05 & abs(avg_log2FC) > 0.5)
genes_sym <- rownames(sig) # récupération du symbol des gènes 
# Conversion des identifiants d'entrée ( ici nous transformons les gènes en indentifiants d'entrée c'est à dire des chiffres)
conv <- bitr(rownames(markers_male_KI_vs_WT), fromType="SYMBOL", toType="ENTREZID", OrgDb="org.Mm.eg.db")
genes_or_entrez <- conv$ENTREZID[conv$SYMBOL %in% genes_sym]
universe_entrez <- conv$ENTREZID

# Enrichment avec l'utilisation de la base de donnée GO
#ego <- enrichGO(gene = genes_or_entrez,
                #universe = universe_entrez,
                #OrgDb = org.Mm.eg.db,
                #keyType = "ENTREZID",
                #ont = "BP",
                #pAdjustMethod = "BH",
                #pvalueCutoff = 0.2,
                #qvalueCutoff = 0.5)
#ego   # avec le code de eco nous n'avons rien trouver parceque les filtres effectués étaient trop strictes

ego_all <- enrichGO(
  gene = genes_or_entrez,
  OrgDb = org.Mm.eg.db,
  keyType = "ENTREZID",
  ont = "BP",
  pvalueCutoff = 1,
  qvalueCutoff = 1
)
ego_all
head(ego_all@result)

# Visualisation 
D <- dotplot(ego_all, showCategory = 20) + ggtitle("GO BP enrichment (KI vs WT, males)")
ggsave(filename = "/home/afall/r_docker/Analyses_SnRNA_10_2025/Sans_Balbc/Version_nautilus/Analyse_différentielle_types_cellulaires/Fibroblastes/Dotplot_enrich_MALE_Fibro_KIvsWT.png", plot = D, width = 12, height = 7, dpi = 300)

# Enrichment avec l'utilisation de la base de donnée KEGG
ekegg <- enrichKEGG(gene         = genes_or_entrez,
                    organism     = "mmu",
                    pvalueCutoff = 0.05)

ekegg
head(ekegg@result)
dotplot(ekegg, showCategory = 20) # showCategory nous permet d'indique le nbre de pathway que nous voulons mettre sur notre dotplot
D1 <- dotplot(ekegg, showCategory = 20) + ggtitle(" KEGG enrichment (KI vs WT, males)")
ggsave(filename = "/home/afall/r_docker/Analyses_SnRNA_10_2025/Sans_Balbc/Version_nautilus/Analyse_différentielle_types_cellulaires/Fibroblastes/Dotplot_enrich_KEGG_MALE_Fibro_KIvsWT.png", plot = D1, width = 12, height = 7, dpi = 300)

# Enrichment avec l'utilisation de la base de donnée KEGG
#BiocManager::install("ReactomePA")
library(ReactomePA)
ereact <- enrichPathway(gene = genes_or_entrez, organism="mouse", pvalueCutoff = 0.05, qvalueCutoff = 0.1)
ereact
dotplot(ereact, showCategory = 10)
barplot(ereact, showCategory=10)# 5 ici parce qu'il y a eu que 5 enrichissements
D2 <- dotplot(ereact, showCategory = 4) + ggtitle(" REACTOME enrichment (KI vs WT, males)")
ggsave(filename = "/home/afall/r_docker/Analyses_SnRNA_10_2025/Sans_Balbc/Version_nautilus/Analyse_différentielle_types_cellulaires/Fibroblastes/Dotplot_enrich_REACTOME_MALE_Fibro_KIvsWT.png", plot = D2, width = 12, height = 7, dpi = 300)
B <- barplot(ereact, showCategory=5) + ggtitle(" REACTOME enrichment (KI vs WT, males)")
ggsave(filename = "/home/afall/r_docker/Analyses_SnRNA_10_2025/Sans_Balbc/Version_nautilus/Analyse_différentielle_types_cellulaires/Fibroblastes/Barplot_enrich_REACTOME_MALE_Fibro_KIvsWT.png", plot = B, width = 12, height = 7, dpi = 300)

# Exemple GSEA en utilisant msigdbr C2
m_df <- msigdbr(species = "Mus musculus", category = "C2")
m_df
pathways <- split(m_df$gene_symbol, m_df$gs_name)
pathways
ranks <- markers_male_KI_vs_WT$avg_log2FC
ranks
names(ranks) <- rownames(markers_male_KI_vs_WT)
ranks <- sort(ranks, decreasing = TRUE)
# run fgsea
fg <- fgsea(pathways = pathways, stats = ranks, nperm = 10000)
head(fg[order(padj), ])
# Visualisation
top_fg <- fg[order(fg$padj), ][1:20, ]  # top 20: les 20 pathways les plus enrichies
top_fg
B1 <- ggplot(top_fg, aes(x = reorder(pathway, NES), y = NES, fill = padj)) +
  geom_col() +
  coord_flip() +
  scale_fill_gradient(low = "red", high = "blue", name = "padj") +
  labs(title = "Top 20 pathways enrichis (GSEA - fgsea)",
       x = "Pathway", y = "Normalized Enrichment Score (NES)") +
  theme_classic()
ggsave(filename = "/home/afall/r_docker/Analyses_SnRNA_10_2025/Sans_Balbc/Version_nautilus/Analyse_différentielle_types_cellulaires/Fibroblastes/Barplot_enrich_GSEA_MALE_Fibro_KIvsWT.png", plot = B1, width = 12, height = 7, dpi = 300)

```


############### Analyses différencielles, Volcano plots

```{r}
CML_cells <- subset(data.integrated2, idents = "CML")
CML_cells
W <- table(CML_cells$orig.ident)
write.csv(W, file = "Int_CML_nombre_noyaux_par_échantillon_après_soupxetdblfind.csv", row.names = FALSE)
CML_cells$condition <- ifelse(grepl("WT", CML_cells$orig.ident), "WT", "KI")  # création de É conditions WTY et KI 
CML_cells$condition  
table(CML_cells$condition)
Idents(CML_cells)
Idents(CML_cells) <- "condition"

### Utilisation de MAST pour l'analyse
if (!requireNamespace("BiocManager", quietly = TRUE))
    install.packages("BiocManager")

BiocManager::install("MAST")
library(MAST)

markers_CML <- FindMarkers(
  CML_cells,
  ident.1 = "WT",
  ident.2 = "KI",
  test.use = "MAST",
  logfc.threshold = 0,
  min.pct = 0.1
)
markers_CML

## VOLCANO PLOTS
library(dplyr)
library(ggplot2)

# Ajouter le nom des gènes comme colonne
markers_CML$gene <- rownames(markers_CML)

# Nettoyage + seuils
markers_CML <- markers_CML %>%
  filter(!is.na(p_val_adj)) %>%
  mutate(sig = case_when(
    p_val_adj < 0.05 & abs(avg_log2FC) > 0.5 ~ "Significant",
    TRUE ~ "Not Significant"
  ))
markers_CML
 write.xlsx(markers_CML, "/home/rstudio/Int_DEG_CML_WTvsKI_après_soupxetdblfind.xlsx", row.names = FALSE)
# Volcano plot
V <- ggplot(markers_CML, aes(x = avg_log2FC, y = -log10(p_val_adj), color = sig)) +
  geom_point(alpha = 0.7) +
  scale_color_manual(values = c("Significant" = "red", "Not Significant" = "grey")) +
  theme_minimal() +
  labs(
    title = "Volcano Plot - CML: WT vs KI",
    x = "avg log2 Fold Change",
    y = "-log10 adjusted p-value"
  )
V
ggsave(filename = "/home/rstudio/Int_Volcano_CML_WTvsKI_après_soupxetdblfind.jpg", plot = V, height = 7, width = 7, dpi = 100)

library(ggrepel)
markers_CML <- as.data.frame(markers_CML)
sig_genes <- markers_CML[which(markers_CML$sig == "Significant"), ]
sig_genes <- sig_genes[order(sig_genes$p_val_adj), ]
top_genes <- sig_genes[1:10, ]
top_genes
V2 <- ggplot(markers_CML, aes(x = avg_log2FC, y = -log10(p_val_adj), color = sig)) +
  geom_point(alpha = 0.7) +
  geom_text_repel(data = top_genes, aes(label = gene), size = 3) +
  scale_color_manual(values = c("Significant" = "red", "Not Significant" = "grey")) +
  theme_minimal()
V2
ggsave(filename = "/home/rstudio/Int_Volcano_annote_CML_WTvsKI_après_soupxetdblfind.jpg", plot = V2, height = 7, width = 7, dpi = 100)
# Identifier les gènes exprimés significativement plus dans WT (logFC > 0, p_val_adj < 0.05)
sig_WT <- markers_CML %>% filter(p_val_adj < 0.05 & avg_log2FC > 0)
sig_WT
write.xlsx(sig_WT, "/home/rstudio/Int_gènes_expimés_plus_CML_WT_après_soupxetdblfind.xlsx", row.names = FALSE)
# Identifier les gènes exprimés significativement plus dans KI (logFC < 0, p_val_adj < 0.05)
sig_KI <- markers_CML %>% filter(p_val_adj < 0.05 & avg_log2FC < 0)
sig_KI
write.xlsx(sig_KI, "/home/rstudio/Int_gènes_expimés_plus_CML_KI_après_soupxetdblfind.xlsx", row.names = FALSE)
```


# Histogrammes
```{r}

# mnt nbre de gène par cluster 
avg_expr <- AverageExpression(data.integrated2, assays = "RNA", slot = "counts")$RNA  # Elle calcule l’expression moyenne de chaque gène dans chaque cluster — à partir des comptes bruts (non normalisés).
avg_expr
# Nombre de gènes exprimés (> 0) par cluster
gene_counts_per_cluster <- colSums(avg_expr > 0)

gene_counts_per_cluster # contient le nbre de gène par cluster 

df <- data.frame(
  Cluster = names(gene_counts_per_cluster),
 geneCount = as.vector(gene_counts_per_cluster)
)
write.csv(df, file = "Nombre_genes_par_cluster.csv", row.names = FALSE)
# Graphe ou histogramme
df <- df[order(-df$geneCount), ]  # j efais ça pour que mes clusters ils soient dans l'ordre dans mon histogramme 
df
df$Cluster <- factor(df$Cluster, levels = df$Cluster)
df$Cluster
H1 <- ggplot(df, aes(x = Cluster, y = geneCount)) +
  geom_bar(stat = "identity", fill = "skyblue") +
  theme_minimal() +
  labs(title = "Nombre de gènes exprimés par cluster",
       x = "Clusters",
       y = "Nombre de gènes")
ggsave("/home/rstudio/Histogramme_Nbre_gènes_par_cluster.png", plot = H1, width = 8, height = 6)

```


## Suppression de cluster indésirables à un erésolution à 0.05 ( on supprime les clusters 4 et 6)

```{r}
table(data.integrated2$seurat_clusters)
Idents(data.integrated2) <- "seurat_clusters"

# Lister des clusters à supprimer
clusters_to_remove <- c("4", "6")
clusters_to_remove

# Filtrage
data.integrated2_filtered <- subset(data.integrated2, 
                              idents = setdiff(levels(data.integrated2), clusters_to_remove))
table(data.integrated2_filtered$seurat_clusters)
data.integrated2_filtered
# Recalcul UMAP
data.integrated2_filtered <- RunUMAP(data.integrated2_filtered, dims = 1:30)
# Visualisation
U1 <- DimPlot(data.integrated2_filtered, reduction = "umap", label = TRUE)
ggsave(filename = "/home/afall/r_docker/Analyses_SnRNA_10_2025/Sans_Balbc/Version_nautilus/Umap_sans_clusters_4et6_Sbalbc.jpg", plot = U1, height = 7, width = 7, dpi = 100)

new.cluster.ids <- c("CML", "Adipocytes bruns", "EC", "Fibroblastes", "C immunitaires", "C Mésothéliales", "EC", "CML", "C gliales")
new.cluster.ids
names(new.cluster.ids) <- levels(data.integrated2_filtered) 
names(new.cluster.ids) # FONCTION CRÉER qui contient tout nos cluster ID
data.integrated2_filtered <- RenameIdents(data.integrated2_filtered, new.cluster.ids)
PLOT2 <- DimPlot(data.integrated2_filtered, reduction="umap", label = TRUE, pt.size = 0.5)
PLOT2
ggsave(filename = "/home/afall/r_docker/Analyses_SnRNA_10_2025/Sans_Balbc/Version_nautilus/Umap_annoter_sans_clusters_4et6_Sbalbc.jpg", plot = PLOT2, height = 7, width = 7, dpi = 100)

### Nbre de noyau par cluster et par condition expérimentale

colnames(data.integrated2_filtered@meta.data)
T4 <- table(data.integrated2_filtered@meta.data$seurat_clusters,
            data.integrated2_filtered@meta.data$orig.ident)
df4 <- as.data.frame.matrix(T4)  
df4 <- tibble::rownames_to_column(df4, var = "Cluster")
df4
write.csv(df4,
          file = "/home/afall/r_docker/Analyses_SnRNA_10_2025/Sans_Balbc/Version_nautilus/Nbre_Noyaux_Sclusters_4et6.csv",
          row.names = FALSE)
```

