---
title: "Intégration_données_Seurat"
author: "Anna Fall"
date: "2025-07-10"
output: html_document
---

# Prétraitement de chaque objet
```{r}
library(dplyr)
#Sys.setenv(USE_BUNDLED_LIBUV = 1) # pour contourner les library que seurat delande lors de l'installation
#install.packages('fs')
#install.packages('Seurat')
#install.packages("remotes")
library(Seurat)
packageVersion("Seurat")
packageVersion("SeuratObject")
library(patchwork)
options(future.globals.maxSize = 1e9)
#install.packages('SeuratObject')
library(SeuratObject)
library(magrittr)  # Charger le package
library(ggplot2)

#install.packages("ragg", dependencies = TRUE)
#install.packages("pkgdown", dependencies = TRUE)
#install.packages("devtools", dependencies = TRUE)
#install.packages("ragg", type = "source")

#install.packages("devtools", dependencies = TRUE)

#install.packages("devtools")
library(devtools)
#devtools::install_github("satijalab/seurat-data")
library(SeuratData)
#install.packages("R.utils")
#devtools::install_github("satijalab/seurat-wrappers")
library(SeuratWrappers)
#devtools::install_github("satijalab/azimuth")
#library(Azimuth)  # Ce library peut servir pour l'annotation des types cellulaires avec seurat  

#les matrices sans doublet
Sys.unsetenv("RENV_PROJECT")
if ("renv" %in% loadedNamespaces()) unloadNamespace("renv")
load("/home/afall/r-docker/Filtrage_soupx_doubletfinder/dat1_DF.Robj")
dat1_DF #pour data 1
load("/home/afall/r-docker/Filtrage_soupx_doubletfinder/dat2_DF.Robj")
dat2_DF
load("/home/afall/r-docker/Filtrage_soupx_doubletfinder/dat3_DF.Robj")
dat3_DF
load("/home/afall/r-docker/Filtrage_soupx_doubletfinder/dat4_DF.Robj")
dat4_DF
load("/home/afall/r-docker/Filtrage_soupx_doubletfinder/dat5_DF.Robj")
dat5_DF
load("/home/afall/r-docker/Filtrage_soupx_doubletfinder/dat6_DF.Robj")
dat6_DF
load("/home/afall/r-docker/Filtrage_soupx_doubletfinder/dat7_DF.Robj")
dat7_DF
load("/home/afall/r-docker/Filtrage_soupx_doubletfinder/dat8_DF.Robj")
dat8_DF

```

# Analyse des données sans les souris Balbc 
## Filtrage avant intégration 

```{r}
# objets séparés
samples2 <- list(dat1_DF, dat2_DF, dat3_DF, dat4_DF, dat7_DF, dat8_DF) 
samples2

samples2 <- lapply(samples2, function(obj) {
  DefaultAssay(obj) <- "RNA"
  return(obj)
})
samples2
# Ajouter les étapes nécessaires à chaque objet
samples2 <- lapply(samples2, function(obj) {
  obj <- NormalizeData(obj)
  obj <- FindVariableFeatures(obj)
  obj <- ScaleData(obj)
  obj <- RunPCA(obj)
  return(obj)
})
samples2
```

### Intégration des donées

```{r}
# Trouver les ancres avec RPCA
anchors2 <- FindIntegrationAnchors(object.list = samples2,
                                  anchor.features = 2000,  #à enlever si possible
                                  reduction = "rpca",
                                  dims = 1:30)

# Intégration
data.integrated2 <- IntegrateData(anchorset = anchors2, dims = 1:30)
data.integrated2
show(data.integrated2@meta.data)

```

#### Analyse post-intégration

```{r}
#  Analyse post-intégration
DefaultAssay(data.integrated2)
data.integrated2 <- ScaleData(data.integrated2)
data.integrated2 <- RunPCA(data.integrated2)
Pl2 <- DimPlot(data.integrated2, group.by = "orig.ident")
Pl2
data.integrated2
#ggsave(filename = "/home/rstudio/Intégration_données_Sbalbc_après_soupxetdblfind.jpg", plot = Pl2, height = 7, width = 7, dpi = 100)
str(data.integrated2)
head(colnames(data.integrated2)) 
tail(colnames(data.integrated2)) 
table(data.integrated2$orig.ident)

```

##### Clustering

```{r}
data.integrated2 <- FindNeighbors(data.integrated2, dims = 1:30, reduction = "integrated")
# résolution à 0.5

data.integrated2 <- FindClusters(data.integrated2, resolution = 0.5)
head(Idents(data.integrated2), 5)
data.integrated2 <- RunUMAP(data.integrated2, dims = 1:30, seed.use = 42)
U2 <- DimPlot(data.integrated2, reduction = "umap", group.by = "orig.ident")
U2
ggsave(filename = "/home/afall/r-docker/Analyses_SnRNA_10_2025/Sans_Balbc/Version_nautilus/Int_UMAP_0,5_par_échantillon_Sbalbc_après_soupxetdblfind.jpg", plot = U2, height = 7, width = 7, dpi = 100)
# Umap annoté par cluster 
plotU2<- DimPlot(data.integrated2, reduction="umap", label=TRUE, pt.size=0.5)
plotU2
ggsave(filename = "/home/afall/r-docker/Analyses_SnRNA_10_2025/Sans_Balbc/Version_nautilus/res_0.5/UMAP_0,5_par_cluster.jpg", plot = plotU2, height = 7, width = 7, dpi = 100)

# résolution à 0.05
data.integrated2 <- FindClusters(data.integrated2, resolution = 0.05)
head(Idents(data.integrated2), 5)
data.integrated2 <- RunUMAP(data.integrated2, dims = 1:30, seed.use = 42)
# Umap annoté par cluster 
plotU3<- DimPlot(data.integrated2, reduction="umap", label=TRUE, pt.size=0.5)
plotU3
ggsave(filename = "/home/afall/r-docker/Analyses_SnRNA_10_2025/Sans_Balbc/Version_nautilus/Analyses_SnRNA_01_2026/New_analyse_après_vac_27_03_2026/UMAP_0,05_par_cluster_Sbalbc_dpi300.jpg", plot = plotU3, height = 7, width = 7, dpi = 300)
DefaultAssay(data.integrated2)
saveRDS(data.integrated2, file="/home/afall/r-docker/Filtrage_soupx_doubletfinder/dataintegrated2_intà6_sBalbc.rds")
data.integrated2 <- readRDS("/home/afall/r-docker/Filtrage_soupx_doubletfinder/dataintegrated2_intà6_sBalbc.rds")
data.integrated2
```

### Nbre de noyaux par cluster 

```{r}
tb <- table(Idents(data.integrated2))
df <- as.data.frame(tb)
colnames(df) <- c("Cluster", "Noyaux")
write.table(tb, file = "/home/afall/r-docker/Analyses_SnRNA_10_2025/Sans_Balbc/Version_nautilus/Nbre_noyau_par_cluster_Sbalbc.txt",
            sep = "\t", quote = FALSE, col.names = NA)

# Créer un graphique avec ggplot2
p <- ggplot(df, aes(x = Cluster, y = Noyaux)) +
  geom_bar(stat = "identity", fill = "steelblue") +
  theme_minimal() +
  labs(title = "Nombre de noyaux par cluster",
       x = "Cluster",
       y = "Nombre de noyaux")

# Sauvegarder le graphique
ggsave(filename = "/home/afall/r-docker/Analyses_SnRNA_10_2025/Sans_Balbc/Version_nautilus/Réprésentation_nbre_noyau_par_cluster_Sbalbc.jpg",
       plot = p, height = 7, width = 7, dpi = 100)
```


###### Extraction des gènes marqueurs

```{r}
# Les pré analyses nécessaires avant l'extraction des gènes marqueurs
library(openxlsx)
Assays(data.integrated2) # Voir les assays présents dans nos données
DefaultAssay(data.integrated2)  # voir sur lequel on travail actuellement
Layers(data.integrated2[["RNA"]]) # Voir les layers dans l’assay RNA
# Explication
#DefaultAssay(data.integrated) <- "RNA"       # On fait ce code ( ou on par sur l'assay RNA) si on veut extraire les DEGs, les expressions brutes
#DefaultAssay(data.integrated) <- "integrated" # On fait ce code quand on veut faire du clustering ou UMAP parce que l'assay integrated conteint les données corrigés sans batch effect 

# Donc pour l'extraction des DEGs :
data.integrated2
DefaultAssay(data.integrated2) <- "RNA" # on va d'abord sur l'assay RNA 
data.integrated2[["RNA"]] <- JoinLayers(data.integrated2[["RNA"]])  #  VU QU'IL y'a plusieurs layers des counts et data alors on les combinent pour n'obténier qu'un data et un counts
Layers(data.integrated2[["RNA"]])

# Réinitialisation à des clusters numériques
Idents(data.integrated2) <- data.integrated2$seurat_clusters  # Au lieu de réprendre les analyses pour avoir l'annotation par chiffre et non l'annotation par types cellulaires, il faut juste faire ce code pour changer l'annotation aux clusters présents dans nos données 
levels(Idents(data.integrated2))
#markers <- FindMarkers(data.integrated2, ident.1 = 0)
#head(markers)
#head(rownames(markers))

```

```{r}
install.packages("tibble")
library(tibble)
# Création de onction pour extraire les gènes marqueurs de tous les clusters et enregistrer le fichier Excel
find_all_markers <- function(data.integrated2) {
  clusters <- unique(data.integrated2$seurat_clusters)  # Liste des clusters dans l'échantillon
  clusters <- sort(clusters)  # Trier les clusters dans l'ordre croissant
  all_markers <- data.frame()  # DataFrame vide pour stocker les résultats
  
  for (cluster in clusters) {
    cat("Traitement du cluster", cluster, "\n")
    
    # Identifier les gènes marqueurs pour chaque cluster
    markers <- FindMarkers(data.integrated2, ident.1 = cluster, min.pct = 0.25)
    
    # Extraire les gènes les plus exprimés (ici 50 premiers)
    top_genes <- markers %>%
      arrange(desc(avg_log2FC)) %>%
      head(n = 50)
    
    # Ajouter les gènes marqueurs dans une colonne spécifique pour ce cluster
    cluster_genes <- rownames(top_genes)
    
    # Si c'est la première itération, on initialise la dataframe
    if (ncol(all_markers) == 0) {
      all_markers <- data.frame(cluster_genes)
      colnames(all_markers) <- paste("Cluster", cluster)
    } else {
      # Sinon, ajouter les gènes marqueurs pour ce cluster à la colonne existante
      all_markers <- cbind(all_markers, cluster_genes)
      colnames(all_markers)[ncol(all_markers)] <- paste("Cluster", cluster)
    }
    
  }
  # Enregistrer le tableau des gènes marqueurs pour tous les clusters dans un fichier Excel
  write.xlsx(all_markers, "/home/afall/r-docker/Analyses_SnRNA_10_2025/Sans_Balbc/Version_nautilus/Analyses_SnRNA_01_2026/New_analyse_après_vac_27_03_2026/Genes_marqueurs_données_intà6_sBalbc.xlsx", row.names = FALSE)
  
  # Retourner le tableau avec tous les gènes marqueurs pour tous les clusters
  return(all_markers)
}

# Appliquer la fonction à l'objet Seurat 'data8'
all_markers_list <- find_all_markers(data.integrated2)

 
# Afficher les gènes marqueurs pour tous les clusters
all_markers_list

```

```{r}
# Quelques graphes pour nos analyses 
# Nombre de noyau par cluster formé 
T2<- table(data.integrated2@meta.data$seurat_clusters)  
T2
df2 <- as.data.frame(T2)
colnames(df2) <- c("Cluster", "Nombre_de_noyaux")

# Enregistrer en CSV
write.csv(df2, file = "/home/afall/r-docker/Analyses_SnRNA_10_2025/Sans_Balbc/Version_nautilus/Int_nombre_noyaux_par_cluster_sbalbc_après_soupxetdblfind.csv", row.names = FALSE)

colnames(df2) <- c("Cluster", "nucleusCount")
H <- ggplot(df2, aes(x = Cluster, y = nucleusCount)) +
  geom_bar(stat = "identity", fill = "skyblue") +
  theme_minimal() +
  labs(title = "Nombre de noyaux par cluster",
       x = "Clusters",
       y = "Nombre de noyaux")
H
ggsave("/home/afall/r-docker/Analyses_SnRNA_10_2025/Sans_Balbc/Version_nautilus/Int_Histogramme_Nbre_noyaux_par_cluster_Sbalbc.png", plot = H, width = 8, height = 6)

# mnt nbre de gène par cluster 
avg_expr2 <- AverageExpression(data.integrated2, assays = "RNA", slot = "counts")$RNA  # Elle calcule l’expression moyenne de chaque gène dans chaque cluster — à partir des comptes bruts (non normalisés).
avg_expr2
# Nombre de gènes exprimés (> 0) par cluster
gene_counts_per_cluster <- colSums(avg_expr2 > 0)

gene_counts_per_cluster # contient le nbre de gène par cluster 

df <- data.frame(
  Cluster = names(gene_counts_per_cluster),
 geneCount = as.vector(gene_counts_per_cluster)
)
write.csv(df, file = "/home/afall/r-docker/Analyses_SnRNA_10_2025/Sans_Balbc/Version_nautilus/Int_nombre_genes_par_cluster_Sbalbc_après_soupxetdblfind.csv", row.names = FALSE)
```

####### UMAP par cluster

```{r}
data.integrated2
# Faire les UMAPs 1 PAR 1 de chaque cluster 
plotC0<- DimPlot(data.integrated2, reduction = "umap", 
        cells.highlight = list(
          "Cluster 0" = WhichCells(data.integrated2, expression = seurat_clusters == "0")
        ), 
        cols.highlight = c("red"), 
        cols = "gray")
plotC0
ggsave(filename = "/home/afall/r-docker/Analyses_SnRNA_10_2025/Sans_Balbc/Version_nautilus/Int_UMAP_Cluster0_SBalbc_après_soupxetdblfind.jpg", plot = plotC0, height = 7, width = 7, dpi = 100)

plotC1 <- DimPlot(data.integrated2, reduction = "umap", 
  cells.highlight = list("Cluster 1" = WhichCells(data.integrated2, expression = seurat_clusters == "1")),
  cols.highlight = c("brown"), 
  cols = "gray")
plotC1
ggsave(filename = "/home/afall/r-docker/Analyses_SnRNA_10_2025/Sans_Balbc/Version_nautilus/Int_UMAP_Cluster1_SBalbc_après_soupxetdblfind.jpg", plot = plotC1, height = 7, width = 7, dpi = 100)

plotC2 <- DimPlot(data.integrated2, reduction = "umap", 
        cells.highlight = list(
          "Cluster 2" = WhichCells(data.integrated2, expression = seurat_clusters == "2")
        ), 
        cols.highlight = c("blue"), 
        cols = "gray")
ggsave(filename = "/home/afall/r-docker/Analyses_SnRNA_10_2025/Sans_Balbc/Version_nautilus/Int_UMAP_Cluster2_SBalbc_après_soupxetdblfind.jpg", plot = plotC2, height = 7, width = 7, dpi = 100)

plotC3 <- DimPlot(data.integrated2, reduction = "umap", 
        cells.highlight = list(
          "Cluster 3" = WhichCells(data.integrated2, expression = seurat_clusters == "3")
        ), 
        cols.highlight = c("green"), 
        cols = "gray")
ggsave(filename = "/home/afall/r-docker/Analyses_SnRNA_10_2025/Sans_Balbc/Version_nautilus/Int_UMAP_Cluster3_SBalbc_après_soupxetdblfind.jpg", plot = plotC3, height = 7, width = 7, dpi = 100)

plotC4<- DimPlot(data.integrated2, reduction = "umap", 
        cells.highlight = list(
         "Cluster 4" = WhichCells(data.integrated2, expression = seurat_clusters == "4")
        ), 
        cols.highlight = c("yellow"), 
        cols = "gray")
ggsave(filename = "/home/afall/r-docker/Analyses_SnRNA_10_2025/Sans_Balbc/Version_nautilus/Int_UMAP_Cluster4_SBalbc_après_soupxetdblfind.jpg", plot = plotC4, height = 7, width = 7, dpi = 100)

plotC5<- DimPlot(data.integrated2, reduction = "umap", 
        cells.highlight = list(
          "Cluster 5" = WhichCells(data.integrated2, expression = seurat_clusters == "5")
        ), 
        cols.highlight = c("pink"), 
        cols = "gray")
ggsave(filename = "/home/afall/r-docker/Analyses_SnRNA_10_2025/Sans_Balbc/Version_nautilus/Int_UMAP_Cluster5_SBalbc_après_soupxetdblfind.jpg", plot = plotC5, height = 7, width = 7, dpi = 100)

plotC6 <- DimPlot(data.integrated2, reduction = "umap", 
        cells.highlight = list(
          "Cluster 6" = WhichCells(data.integrated2, expression = seurat_clusters == "6")
        ), 
        cols.highlight = c("orange"), 
        cols = "gray")
plotC6
ggsave(filename = "/home/afall/r-docker/Analyses_SnRNA_10_2025/Sans_Balbc/Version_nautilus/Int_UMAP_Cluster6_SBalbc_après_soupxetdblfind.jpg", plot = plotC6, height = 7, width = 7, dpi = 100)

plotC7<- DimPlot(data.integrated2, reduction = "umap", 
        cells.highlight = list(
          "Cluster 7" = WhichCells(data.integrated2, expression = seurat_clusters == "7")
        ), 
        cols.highlight = c("black"), 
        cols = "gray")
ggsave(filename = "/home/afall/r-docker/Analyses_SnRNA_10_2025/Sans_Balbc/Version_nautilus/Int_UMAP_Cluster7_SBalbc_après_soupxetdblfind.jpg", plot = plotC7, height = 7, width = 7, dpi = 100)

plotC8<- DimPlot(data.integrated2, reduction = "umap", 
        cells.highlight = list(
          "Cluster 8" = WhichCells(data.integrated2, expression = seurat_clusters == "8")
        ), 
        cols.highlight = c("salmon"), 
        cols = "gray")
ggsave(filename = "/home/afall/r-docker/Analyses_SnRNA_10_2025/Sans_Balbc/Version_nautilus/Int_UMAP_Cluster8_SBalbc_après_soupxetdblfind.jpg", plot = plotC8, height = 7, width = 7, dpi = 100)

plotC9 <- DimPlot(data.integrated2, reduction = "umap", 
        cells.highlight = list(
          "Cluster 9" = WhichCells(data.integrated2, expression = seurat_clusters == "9")
        ), 
        cols.highlight = c("darkgreen"), 
        cols = "gray")
ggsave(filename = "/home/afall/r-docker/Analyses_SnRNA_10_2025/Sans_Balbc/Version_nautilus/Int_UMAP_Cluster9_SBalbc_après_soupxetdblfind.jpg", plot = plotC9, height = 7, width = 7, dpi = 100)

plotC10 <- DimPlot(data.integrated2, reduction = "umap", 
        cells.highlight = list(
          "Cluster 10" = WhichCells(data.integrated2, expression = seurat_clusters == "10")
        ), 
        cols.highlight = c("lightgreen"), 
        cols = "gray")
plotC10
ggsave(filename = "/home/afall/r-docker/Analyses_SnRNA_10_2025/Sans_Balbc/Version_nautilus/Int_UMAP_Cluster10_SBalbc_après_soupxetdblfind.jpg", plot = plotC10, height = 7, width = 7, dpi = 100)

# Les umap par échantillons 
# plot des Echantillons Femelles wt et mutés
plot2EFK<- DimPlot(data.integrated2, reduction = "umap", 
        cells.highlight = list(
          WhichCells(data.integrated2, expression = orig.ident == "B6_F_KI")
        ), 
        cols.highlight = c("red"), 
        cols = "gray")
plot2EFK
ggsave(filename = "/home/afall/r-docker/Analyses_SnRNA_10_2025/Sans_Balbc/Version_nautilus/Analyses_SnRNA_01_2026/Demande_26_02_2026/UMAP_avec_échantillon_Femelle_KI_intégrationà6_new.jpg", plot = plot2EFK, height = 7, width = 7, dpi = 100)

plot2EFW<- DimPlot(data.integrated2, reduction = "umap", 
        cells.highlight = list(
          WhichCells(data.integrated2, expression = orig.ident == "B6_F_WT")
        ), 
        cols.highlight = c("blue"), 
        cols = "gray")
plot2EFW
ggsave(filename = "/home/afall/r-docker/Analyses_SnRNA_10_2025/Sans_Balbc/Version_nautilus/Analyses_SnRNA_01_2026/Demande_26_02_2026/UMAP_avec_échantillon_Femelle_WT_intégrationà6_new.jpg", plot = plot2EFW, height = 7, width = 7, dpi = 100)

# plot des Echantillons males wt et mutés
plot2EMK<- DimPlot(data.integrated2, reduction = "umap", 
        cells.highlight = list(
          WhichCells(data.integrated2, expression = orig.ident == "B6_M_KI")
        ), 
        cols.highlight = c("green"), 
        cols = "gray")
ggsave(filename = "/home/afall/r-docker/Analyses_SnRNA_10_2025/Sans_Balbc/Version_nautilus/Analyses_SnRNA_01_2026/Demande_26_02_2026/UMAP_avec_échantillons_Males_KI_intégrationà6_new.jpg", plot = plot2EMK, height = 7, width = 7, dpi = 100)

plot2EMW<- DimPlot(data.integrated2, reduction = "umap", 
        cells.highlight = list(
          WhichCells(data.integrated2, expression = orig.ident == "B6_M_WT")
        ), 
        cols.highlight = c("yellow"), 
        cols = "gray")
ggsave(filename = "/home/afall/r-docker/Analyses_SnRNA_10_2025/Sans_Balbc/Version_nautilus/Analyses_SnRNA_01_2026/Demande_26_02_2026/UMAP_avec_échantillons_Males_WT_intégrationà6_new.jpg", plot = plot2EMW, height = 7, width = 7, dpi = 100)

# plot des Echantillons males castrés wt et mutés
plot2EMCK<- DimPlot(data.integrated2, reduction = "umap", 
        cells.highlight = list(
          WhichCells(data.integrated2, expression = orig.ident == "B6_M_Ox_KI")
        ), 
        cols.highlight = c("pink"), 
        cols = "gray")
plot2EMCK
ggsave(filename = "/home/afall/r-docker/Analyses_SnRNA_10_2025/Sans_Balbc/Version_nautilus/Analyses_SnRNA_01_2026/Demande_26_02_2026/UMAP_avec_échantillon_Male_Castré_KI_intégrationà6_new.jpg", plot = plot2EMCK, height = 7, width = 7, dpi = 100)

plot2EMCW <- DimPlot(data.integrated2, reduction = "umap", 
        cells.highlight = list(
          WhichCells(data.integrated2, expression = orig.ident == "B6_M_Ox_WT")
        ), 
        cols.highlight = c("orange"), 
        cols = "gray")
plot2EMCW
ggsave(filename = "/home/afall/r-docker/Analyses_SnRNA_10_2025/Sans_Balbc/Version_nautilus/Analyses_SnRNA_01_2026/Demande_26_02_2026/UMAP_avec_échantillon_Male_Castré_WT_intégrationà6_new.jpg", plot = plot2EMCW, height = 7, width = 7, dpi = 100)
table(data.integrated2$orig.ident)
```

####### UMAP par conditions et avec toutes les conditions c'est à dire les 6 échantillons sans les balbc 

```{r}
# Faire les UMAPs 2 PAR 2
# plot des 2 Echantillons Femelles wt et mutés
plot2EF<- DimPlot(data.integrated2, reduction = "umap", 
        cells.highlight = list(
          WhichCells(data.integrated2, expression = orig.ident == "B6_F_KI"),
          WhichCells(data.integrated2, expression = orig.ident == "B6_F_WT")
        ), 
        cols.highlight = c("red", "blue"), 
        cols = "gray")
plot2EF
ggsave(filename = "/home/afall/r-docker/Analyses_SnRNA_10_2025/Sans_Balbc/Version_nautilus/UMAP_avec_les_échantillons_Femelles.jpg", plot = plot2EF, height = 7, width = 7, dpi = 100)

# plot des 2 Echantillons males wt et mutés
plot2EM<- DimPlot(data.integrated2, reduction = "umap", 
        cells.highlight = list(
          WhichCells(data.integrated2, expression = orig.ident == "B6_M_KI"),
          WhichCells(data.integrated2, expression = orig.ident == "B6_M_WT")
        ), 
        cols.highlight = c("red", "blue"), 
        cols = "gray")
plot2EM
ggsave(filename = "/home/afall/r-docker/Analyses_SnRNA_10_2025/Sans_Balbc/Version_nautilus/UMAP_avec_les_échantillons_Males.jpg", plot = plot2EM, height = 7, width = 7, dpi = 100)

# plot des 2 Echantillons males castrés wt et mutés
plot2EMC<- DimPlot(data.integrated2, reduction = "umap", 
        cells.highlight = list(
          WhichCells(data.integrated2, expression = orig.ident == "B6_M_Ox_KI"),
          WhichCells(data.integrated2, expression = orig.ident == "B6_M_Ox_WT")
        ), 
        cols.highlight = c("red", "blue"), 
        cols = "gray")
plot2EMC
table(data.integrated2$orig.ident)
ggsave(filename = "/home/afall/r-docker/Analyses_SnRNA_10_2025/Sans_Balbc/Version_nautilus/UMAP_avec_les_échantillons_Males_Castrés.jpg", plot = plot2EMC, height = 7, width = 7, dpi = 100)

# Faire les UMAPs 1 PAR 1
# plot des Echantillons Femelles wt et mutés
plot2EFK<- DimPlot(data.integrated2, reduction = "umap", 
        cells.highlight = list(
          WhichCells(data.integrated2, expression = orig.ident == "B6_F_KI")
        ), 
        cols.highlight = c("red"), 
        cols = "gray")
plot2EFK
ggsave(filename = "/home/afall/r-docker/Analyses_SnRNA_10_2025/Sans_Balbc/Version_nautilus/UMAP_avec_échantillon_Femelle_KI_SBalbc_res0.05.jpg", plot = plot2EFK, height = 7, width = 7, dpi = 100)

plot2EFW<- DimPlot(data.integrated2, reduction = "umap", 
        cells.highlight = list(
          WhichCells(data.integrated2, expression = orig.ident == "B6_F_WT")
        ), 
        cols.highlight = c("blue"), 
        cols = "gray")
plot2EFW
ggsave(filename = "/home/afall/r-docker/Analyses_SnRNA_10_2025/Sans_Balbc/Version_nautilus/UMAP_avec_échantillon_Femelle_WT_SBalbc_res0.05.jpg", plot = plot2EFW, height = 7, width = 7, dpi = 100)

# plot des Echantillons males wt et mutés
plot2EMK<- DimPlot(data.integrated2, reduction = "umap", 
        cells.highlight = list(
          WhichCells(data.integrated2, expression = orig.ident == "B6_M_KI")
        ), 
        cols.highlight = c("green"), 
        cols = "gray")
ggsave(filename = "/home/afall/r-docker/Analyses_SnRNA_10_2025/Sans_Balbc/Version_nautilus/UMAP_avec_échantillons_Males_KI_SBalbc_res0.05.jpg", plot = plot2EMK, height = 7, width = 7, dpi = 100)

plot2EMW<- DimPlot(data.integrated2, reduction = "umap", 
        cells.highlight = list(
          WhichCells(data.integrated2, expression = orig.ident == "B6_M_WT")
        ), 
        cols.highlight = c("yellow"), 
        cols = "gray")
ggsave(filename = "/home/afall/r-docker/Analyses_SnRNA_10_2025/Sans_Balbc/Version_nautilus/UMAP_avec_échantillons_Males_WT_SBalbc_res0.05.jpg", plot = plot2EMW, height = 7, width = 7, dpi = 100)

# plot des Echantillons males castrés wt et mutés
plot2EMCK<- DimPlot(data.integrated2, reduction = "umap", 
        cells.highlight = list(
          WhichCells(data.integrated2, expression = orig.ident == "B6_M_Ox_KI")
        ), 
        cols.highlight = c("pink"), 
        cols = "gray")
ggsave(filename = "/home/afall/r-docker/Analyses_SnRNA_10_2025/Sans_Balbc/Version_nautilus/UMAP_avec_échantillon_Male_Castré_KI_SBalbc_res0.05.jpg", plot = plot2EMCK, height = 7, width = 7, dpi = 100)

plot2EMCW <- DimPlot(data.integrated2, reduction = "umap", 
        cells.highlight = list(
          WhichCells(data.integrated2, expression = orig.ident == "B6_M_Ox_WT")
        ), 
        cols.highlight = c("orange"), 
        cols = "gray")
plot2EMCW
ggsave(filename = "/home/afall/r-docker/Analyses_SnRNA_10_2025/Sans_Balbc/Version_nautilus/UMAP_avec_échantillon_Male_Castré_WT_SBalbc_res0.05.jpg", plot = plot2EMCW, height = 7, width = 7, dpi = 100)


```

######## Annotation des clusters 

```{r}
new.cluster.ids <- c("Vascular smooth muscle cells", "Metabolically active cells", "Endothelial cells", "Fibroblasts", "Epithelial cells", "Macrophages", "Skeletal smooth muscle cells", "Mesothelial cells", "Lymphatic endothelial cells", "Pericytes", "Glial cells", "Lymphocytes")
new.cluster.ids
names(new.cluster.ids) <- levels(data.integrated2) 
names(new.cluster.ids) # FONCTION CRÉER qui contient tout nos cluster ID
data.integrated2 <- RenameIdents(data.integrated2, new.cluster.ids)
#PLOT<- DimPlot(data.integrated2, reduction="umap", label = FALSE, pt.size = 0.5)
#PLOT
# La nouvelle commande de plot qui suit sert à center mon umap
PLOT <- DimPlot(data.integrated2, reduction = "umap", label = FALSE, pt.size = 0.5) + 
  coord_fixed() +
  theme(aspect.ratio = 1) +
  theme(plot.margin = margin(10, 10, 10, 10))
ggsave(filename = "/home/afall/r-docker/Analyses_SnRNA_10_2025/Sans_Balbc/Version_nautilus/Analyses_SnRNA_01_2026/Umap_au_bon_format_pour_l'article_et_Umap_avecMacro_et_lymphocytes/Annotation_clusters_intà6_Anglais_avec_Macro_lymphocytes.jpg", plot = PLOT, height = 7, width = 7, dpi = 300)
# Umap par type cellulaire
library(ggplot2)

# Exemple : définir des couleurs pour chaque cluster
cluster_colors <- c(
  "Fibroblastes" = "#1f77b4",   # bleu
  "EC" = "#ff7f0e",             # orange
  "CML" = "#2ca02c",            # vert
  "Kératinocytes" = "#d62728",  # rouge
  "Macrophages" = "#9467bd",    # violet
  "CMLs" = "#8c564b",           # marron
  "C Mésothéliales" = "#e377c2",# rose
  "C gliales" = "#7f7f7f",      # gris
  "Lymphocytes B" = "#bcbd22"   # jaune-vert
  # Ajoute les autres clusters si besoin
)
clusters <- levels(Idents(data.integrated2))  # noms des clusters renommés

for (clust in clusters) {
  # Créer le plot en mettant en surbrillance les cellules du cluster avec leur couleur dédiée
  p <- DimPlot(data.integrated2, reduction = "umap", 
               cells.highlight = WhichCells(data.integrated2, idents = clust),
               cols.highlight = cluster_colors[clust],  # couleur pour le cluster mis en valeur
               cols = "grey80") +                      # couleur des autres points (gris clair)
    ggtitle(paste("UMAP - Cluster:", clust)) +
    theme(plot.title = element_text(hjust = 0.5))
  
  print(p)
  
  # Enregistrer le plot dans un fichier PNG (nom avec le cluster)
 ggsave(filename = paste0("Int_après_soupxetdblfind_UMAP_Sbalbc_cluster_", clust, ".png"), plot = p, width = 6, height = 5)
}

```

#### Demandes du 26/02/2026 sur l'intégration à 6
# Enlever des populations cellulaires sur l'umap global

```{r}
cells_to_keep <- WhichCells(
 data.integrated2, 
  idents = setdiff(levels(Idents(data.integrated2)), 
                   c("Metabolically active cells", "Epithelial cells", "Skeletal smooth muscle cells"))
)
cells_to_keep
Pnew <- DimPlot(data.integrated2, cells = cells_to_keep, label = FALSE, pt.size = 0.5)+ 
  coord_fixed() +
  theme(aspect.ratio = 1) +
  theme(plot.margin = margin(10, 10, 10, 10))
Pnew
ggsave(filename = "/home/afall/r-docker/Analyses_SnRNA_10_2025/Sans_Balbc/Version_nautilus/Analyses_SnRNA_01_2026/Demande_16_04_2026/Umap_annoté_intà6_sans_clusters_1,4,6_anglais_new.jpg", plot = Pnew, height = 7, width = 7, dpi = 300)

ggsave(
  filename = "/home/afall/r-docker/Analyses_SnRNA_10_2025/Sans_Balbc/Version_nautilus/Analyses_SnRNA_01_2026/Demande_16_04_2026/Umap_annote_intà6_sans_clusters_1_4_6_anglais_new.tiff",
  plot = Pnew,
  height = 7,
  width = 7,
  dpi = 300
)

ggsave(
  filename = "/home/afall/r-docker/Analyses_SnRNA_10_2025/Sans_Balbc/Version_nautilus/Analyses_SnRNA_01_2026/Demande_16_04_2026/Umap_annote_intà6_sans_clusters_1_4_6_anglais_new1.tiff",
  plot = Pnew,
  width = 7,
  height = 7,
  dpi = 600,
  compression = "lzw"
)

# Les umap par échantillons après avoir enlever les 3 populations cellulaires 
# plot des Echantillons Femelles wt et mutés
plot2EFK <- DimPlot(data.integrated2, reduction = "umap",
  cells = cells_to_keep,
  cells.highlight = WhichCells(data.integrated2, expression = orig.ident == "B6_F_KI"),
  cols.highlight = "red",
  cols = "gray", + 
  coord_fixed() +
  theme(aspect.ratio = 1) +
  theme(plot.margin = margin(10, 10, 10, 10))
)
# Avec le + coord_fixed() c'est pour bien centrere tous les images et qe tout apparaissent pareils 
plot2EFK <- DimPlot(
  data.integrated2,
  reduction = "umap",
  cells = cells_to_keep,
  cells.highlight = WhichCells(data.integrated2, expression = orig.ident == "B6_F_KI"),
  cols.highlight = "red",
  cols = "gray"
) +
  coord_fixed() +
  theme(aspect.ratio = 1) +
  theme(plot.margin = margin(10, 10, 10, 10))
plot2EFK
ggsave(filename = "/home/afall/r-docker/Analyses_SnRNA_10_2025/Sans_Balbc/Version_nautilus/Analyses_SnRNA_01_2026/Demande_16_04_2026/UMAP_avec_échantillon_Femelle_KI_intà6_Sansclusters1,4,6_new.jpg", plot = plot2EFK, height = 7, width = 7, dpi = 300)

plot2EFW<- DimPlot(data.integrated2, reduction = "umap", 
  cells = cells_to_keep,
  cells.highlight = WhichCells(data.integrated2, expression = orig.ident == "B6_F_WT"),
        cols.highlight = c("blue"), 
        cols = "gray")+
  coord_fixed() +
  theme(aspect.ratio = 1) +
  theme(plot.margin = margin(10, 10, 10, 10))
plot2EFW
ggsave(filename = "/home/afall/r-docker/Analyses_SnRNA_10_2025/Sans_Balbc/Version_nautilus/Analyses_SnRNA_01_2026/Demande_16_04_2026/UMAP_avec_échantillon_Femelle_WT_intà6_Sansclusters1,4,6_new.jpg", plot = plot2EFW, height = 7, width = 7, dpi = 300)

# plot des Echantillons males wt et mutés
plot2EMK<- DimPlot(data.integrated2, reduction = "umap", 
  cells = cells_to_keep,
  cells.highlight = WhichCells(data.integrated2, expression = orig.ident == "B6_M_KI"), 
        cols.highlight = c("green"), 
        cols = "gray")+
  coord_fixed() +
  theme(aspect.ratio = 1) +
  theme(plot.margin = margin(10, 10, 10, 10))
ggsave(filename = "/home/afall/r-docker/Analyses_SnRNA_10_2025/Sans_Balbc/Version_nautilus/Analyses_SnRNA_01_2026/Demande_16_04_2026/UMAP_avec_échantillons_Males_KI_intà6_Sansclusters1,4,6_new.jpg", plot = plot2EMK, height = 7, width = 7, dpi = 300)

plot2EMW<- DimPlot(data.integrated2, reduction = "umap", 
  cells = cells_to_keep,
  cells.highlight = WhichCells(data.integrated2, expression = orig.ident == "B6_M_WT"), 
        cols.highlight = c("yellow"), 
        cols = "gray")+
  coord_fixed() +
  theme(aspect.ratio = 1) +
  theme(plot.margin = margin(10, 10, 10, 10))
ggsave(filename = "/home/afall/r-docker/Analyses_SnRNA_10_2025/Sans_Balbc/Version_nautilus/Analyses_SnRNA_01_2026/Demande_16_04_2026/UMAP_avec_échantillons_Males_WT_intà6_Sansclusters1,4,6_new.jpg", plot = plot2EMW, height = 7, width = 7, dpi = 300)

# plot des Echantillons males castrés wt et mutés
plot2EMCK<- DimPlot(data.integrated2, reduction = "umap", 
  cells = cells_to_keep,
  cells.highlight = WhichCells(data.integrated2, expression = orig.ident == "B6_M_Ox_KI"), 
        cols.highlight = c("pink"), 
        cols = "gray")+
  coord_fixed() +
  theme(aspect.ratio = 1) +
  theme(plot.margin = margin(10, 10, 10, 10))
plot2EMCK
ggsave(filename = "/home/afall/r-docker/Analyses_SnRNA_10_2025/Sans_Balbc/Version_nautilus/Analyses_SnRNA_01_2026/Demande_16_04_2026/UMAP_avec_échantillon_Male_Castré_KI_intà6_Sansclusters1,4,6_new.jpg", plot = plot2EMCK, height = 7, width = 7, dpi = 300)

plot2EMCW <- DimPlot(data.integrated2, reduction = "umap", 
  cells = cells_to_keep,
  cells.highlight = WhichCells(data.integrated2, expression = orig.ident == "B6_M_Ox_WT"),
        cols.highlight = c("orange"), 
        cols = "gray")+
  coord_fixed() +
  theme(aspect.ratio = 1) +
  theme(plot.margin = margin(10, 10, 10, 10))
plot2EMCW
ggsave(filename = "/home/afall/r-docker/Analyses_SnRNA_10_2025/Sans_Balbc/Version_nautilus/Analyses_SnRNA_01_2026/Demande_16_04_2026/UMAP_avec_échantillon_Male_Castré_WT_intà6_Sansclusters1,4,6_new.jpg", plot = plot2EMCW, height = 7, width = 7, dpi = 300)
table(data.integrated2$orig.ident)
```

# Dot plot sans les adipocytes, CMLs et cellules épithéliales: création d'un autre metadata qu'on utilisera dans la suite d enos analyses 
```{r}
DefaultAssay(data.integrated2) <- "RNA"
# Création d'un data sans les clusters 1,4 et 6
data.filtered <- subset(
  data.integrated2,
  idents = setdiff(
    levels(Idents(data.integrated2)),
    c("1", "4", "6")
  )
)
data.filtered
show (data.filtered@meta.data)
Idents(data.filtered)="celltype"
features<- c("Clec3b",	"Cygb",	"Dcn", "Gsn", "Pi16", "Acta2",	"Cnn1", "Flna", "Myh11", "Tagln", "Cdh5", "Cldn5", "Esam", "Pecam1", "Vwf", "Flt4", "Mmrn1", "Prox1", "C1qa", "Cd74", "H2-Ab1", "Lyz2", "Ptprc", "Kcnj8", "Notch3", "Rgs5", "Msln", "Wt1", "Gfra3", "Plp1", "Sox10")
features
dot <- DotPlot(data.filtered, features = features) + 
  theme_classic() + #  Fond blanc, sans quadrillage ni bordures. Permet d'enlever les carreaux gris derrière mon image comme nous pouvons les voir dans dotplot1 
  theme(axis.text.x = element_text(angle = 80, hjust = 1, vjust = 1, margin = margin(t = 5)))
dot
# Sauvegarde correcte en PNG
ggsave(filename = "/home/afall/r-docker/Analyses_SnRNA_10_2025/Sans_Balbc/Version_nautilus/Analyses_SnRNA_01_2026/New_analyse_après_vac_27_03_2026/New2_Dotplot_marqueurs_intà6.tiff", plot = dot, width = 12, height = 7, dpi = 300)
data.integrated2
saveRDS(data.filtered, file="/home/afall/r-docker/Filtrage_soupx_doubletfinder/datafiltered_sanscluster146.rds")
data.filtered <- readRDS("/home/afall/r-docker/Filtrage_soupx_doubletfinder/datafiltered_sanscluster146.rds")
data.filtered
```

# Analyse de la population des CML de l'ensemble des 6 échantillons 

```{r}
# Extraction des types cellulaires présentent dans data.integrated2
table(Idents(data.integrated2))
data.integrated2$celltype <- Idents(data.integrated2)
table(data.integrated2$celltype)
celltype_of_interest <- c("Vascular smooth muscle cells")
celltype_of_interest
data_CML_intà6 <- subset(data.integrated2, subset = celltype == celltype_of_interest)
data_CML_intà6
## Réclustering des clusters des CML
DefaultAssay(data_CML_intà6) <- "integrated" 

data_CML_intà6 <- ScaleData(data_CML_intà6) # après extraction d'une population cellulaire commencer les analyses à partir de là au lieu du findneighbors directement 
data_CML_intà6 <- RunPCA(data_CML_intà6) #, features = VariableFeatures(object = data_CML_intà6))
Reductions(data_CML_intà6)
data_CML_intà6 <- FindNeighbors(data_CML_intà6, dims = 1:10 ) # ici on met la dimension de 1:10 au lieu de 1:30 parceque ici nous avons que la population de CML donc pas une grande variabilité comparé à quand on fait tous les types cellulaires en mm temps
# résolution à 0.5
data_CML_intà6 <- FindClusters(data_CML_intà6, resolution = 0.2) # res à 0.2 afin d'avoir nos 6 cluster schez les CMLs 
head(Idents(data_CML_intà6), 5)
data_CML_intà6 <- RunUMAP(data_CML_intà6, dims = 1:10, seed.use = 42)
DefaultAssay(data_CML_intà6)
# Les Umaps
plotCML<- DimPlot(data_CML_intà6, reduction="umap", label=TRUE, pt.size=0.5) + 
  coord_fixed() +
  theme(aspect.ratio = 1) +
  theme(plot.margin = margin(10, 10, 10, 10))
plotCML
ggsave(filename = "/home/afall/r-docker/Analyses_SnRNA_10_2025/Sans_Balbc/Version_nautilus/Analyses_SnRNA_01_2026/New_Umap_des_CML_TRUEVERSION/Umap_CML_intà6_res008_apresPCA.jpg", plot = plotCML, height = 7, width = 7, dpi = 100)

# Extraction des marqueurs des CML à la res 0.5
library(openxlsx)
Assays(data_CML_intà6) 
DefaultAssay(data_CML_intà6) 
#DefaultAssay(data_CML_intà6) <- "RNA"  # On fait ce code ( ou on par sur l'assay RNA) si on veut extraire les DEGs, les expressions brutes

# Donc pour l'extraction des DEGs :
DefaultAssay(data_CML_intà6) <- "RNA" # on va d'abord sur l'assay RNA 
data_CML_intà6[["RNA"]] <- JoinLayers(data_CML_intà6[["RNA"]])  #  VU QU'IL y'a plusieurs layers des counts et data alors on les combinent pour n'obténier qu'un data et un counts
Layers(data_CML_intà6[["RNA"]])

unique(data_CML_intà6$seurat_clusters)

find_all_markers <- function(data_CML_intà6) {
  clusters <- unique(data_CML_intà6$seurat_clusters)  # Liste des clusters dans l'échantillon
  clusters <- sort(clusters)  # Trier les clusters dans l'ordre croissant
  all_markers <- data.frame()  # DataFrame vide pour stocker les résultats
  
  for (cluster in clusters) {
    cat("Traitement du cluster", cluster, "\n")
    
    # Identifier les gènes marqueurs pour chaque cluster
    markers <- FindMarkers(data_CML_intà6, ident.1 = cluster, min.pct = 0.25)
    
    # Extraire les gènes les plus exprimés (ici 50 premiers)
    top_genes <- markers %>%
      arrange(desc(avg_log2FC)) %>%
      head(n = 50)
    
    # Ajouter les gènes marqueurs dans une colonne spécifique pour ce cluster
    cluster_genes <- rownames(top_genes)
    
    # Si c'est la première itération, on initialise la dataframe
    if (ncol(all_markers) == 0) {
      all_markers <- data.frame(cluster_genes)
      colnames(all_markers) <- paste("Cluster", cluster)
    } else {
      # Sinon, ajouter les gènes marqueurs pour ce cluster à la colonne existante
      all_markers <- cbind(all_markers, cluster_genes)
      colnames(all_markers)[ncol(all_markers)] <- paste("Cluster", cluster)
    }
    
  }
  # Enregistrer le tableau des gènes marqueurs pour tous les clusters dans un fichier Excel
  write.xlsx(all_markers, "/home/afall/r-docker/Analyses_SnRNA_10_2025/Sans_Balbc/Version_nautilus/Analyses_SnRNA_01_2026/New_Umap_des_CML_TRUEVERSION/Genes_marqueurs_CML_res02_apresPCA.xlsx", row.names = FALSE)
  
  # Retourner le tableau avec tous les gènes marqueurs pour tous les clusters
  return(all_markers)
}
all_markers_list <- find_all_markers(data_CML_intà6)
all_markers_list

### Nbre de noyau par cluster et par condition expérimentale

colnames(data_CML_intà6@meta.data)
T3 <- table(data_CML_intà6@meta.data$seurat_clusters,
            data_CML_intà6@meta.data$orig.ident)
T3
df3 <- as.data.frame.matrix(T3)  
df3 <- tibble::rownames_to_column(df3, var = "Cluster")
df3
write.xlsx(df3,
          file = "/home/afall/r-docker/Analyses_SnRNA_10_2025/Sans_Balbc/Version_nautilus/Analyses_SnRNA_01_2026/New_Umap_des_CML_TRUEVERSION/Noyaux_par_cluster_et_par_condition_res02_CML_aprèsPCA.xlsx",
          rowNames = FALSE)

# Nombre et pourcentage de noyaux par cluster et par conditions
T4 <- table(data_CML_intà6@meta.data$seurat_clusters,
            data_CML_intà6@meta.data$orig.ident)
T4
T4_pct <- prop.table(T4, margin = 2)
T4_pct
df_n   <- as.data.frame.matrix(T4)
df_pct <- as.data.frame.matrix(T4_pct)
T_final <- data.frame(
  Cluster = rownames(df_n)
)

for (cond in colnames(df_n)) {
  T_final[[paste0(cond, "_n")]]   <- df_n[[cond]]
  T_final[[paste0(cond, "_pct")]] <- df_pct[[cond]]
}

T_final
colSums(df_pct)

write.xlsx(T_final,
          file = "/home/afall/r-docker/Analyses_SnRNA_10_2025/Sans_Balbc/Version_nautilus/Analyses_SnRNA_01_2026/New_Umap_des_CML_TRUEVERSION/Nbre_et_pourcentage_de_noyaux_par_cluster_et_par_condition_CML_res02_aprèsPCA.xlsx",
         rowNames = FALSE)

# résolution à 0.05
DefaultAssay(data_CML_intà6) <- "integrated"
data_CML_intà6 <- FindNeighbors(data_CML_intà6, dims = 1:10)
data_CML_intà6 <- FindClusters(data_CML_intà6, resolution = 0.05)
head(Idents(data_CML_intà6), 5)
# Les Umaps
plotCML1<- DimPlot(data_CML_intà6, reduction="umap", label=TRUE, pt.size=0.5)+ 
  coord_fixed() +
  theme(aspect.ratio = 1) +
  theme(plot.margin = margin(10, 10, 10, 10))
plotCML1
ggsave(filename = "/home/afall/r-docker/Analyses_SnRNA_10_2025/Sans_Balbc/Version_nautilus/Analyses_SnRNA_01_2026/New_Umap_des_CML_TRUEVERSION/Umap_CML_intà6_res005_apresPCA.jpg", plot = plotCML1, height = 7, width = 7, dpi = 100)

```

## UMAP par échantillons chez les CML
```{r}
# plot des Echantillons Femelles wt et mutés
# Avec le + coord_fixed() c'est pour bien centrere tous les images et qe tout apparaissent pareils 
PLOTe <- DimPlot(
  data_CML_intà6,
  reduction = "umap",
  group.by = "orig.ident"   # ou "orig.ident" si c’est là que l’info est stockée
)+
  coord_fixed() +
  theme(aspect.ratio = 1) +
  theme(plot.margin = margin(10, 10, 10, 10))
PLOTe
ggsave(filename = "/home/afall/r-docker/Analyses_SnRNA_10_2025/Sans_Balbc/Version_nautilus/Analyses_SnRNA_01_2026/New_Umap_des_CML_TRUEVERSION/UMAP_CML_avec_ensemble_des_échantillonse.jpg", plot = PLOTe, height = 7, width = 7, dpi = 300)

plot2EFK <- DimPlot(
  data_CML_intà6,
  reduction = "umap",
  cells.highlight = WhichCells(data_CML_intà6, expression = orig.ident == "B6_F_KI"),
  cols.highlight = "red",
  cols = "gray"
)+
  coord_fixed() +
  theme(aspect.ratio = 1) +
  theme(plot.margin = margin(10, 10, 10, 10))
plot2EFK
ggsave(filename = "/home/afall/r-docker/Analyses_SnRNA_10_2025/Sans_Balbc/Version_nautilus/Analyses_SnRNA_01_2026/New_Umap_des_CML_TRUEVERSION/UMAP_CML_avec_échantillon_Femelle_KI_intà6.jpg", plot = plot2EFK, height = 7, width = 7, dpi = 300)

plot2EFW<- DimPlot(data_CML_intà6, reduction = "umap", 
  cells.highlight = WhichCells(data_CML_intà6, expression = orig.ident == "B6_F_WT"),
        cols.highlight = c("blue"), 
        cols = "gray")+
  coord_fixed() +
  theme(aspect.ratio = 1) +
  theme(plot.margin = margin(10, 10, 10, 10))
plot2EFW
ggsave(filename = "/home/afall/r-docker/Analyses_SnRNA_10_2025/Sans_Balbc/Version_nautilus/Analyses_SnRNA_01_2026/New_Umap_des_CML_TRUEVERSION/UMAP_CML_avec_échantillon_Femelle_WT_intà6.jpg", plot = plot2EFW, height = 7, width = 7, dpi = 300)

# plot des Echantillons males wt et mutés
plot2EMK <- DimPlot(data_CML_intà6, reduction = "umap", 
  cells.highlight = WhichCells(data_CML_intà6, expression = orig.ident == "B6_M_KI"), 
        cols.highlight = c("green"), 
        cols = "gray")+
  coord_fixed() +
  theme(aspect.ratio = 1) +
  theme(plot.margin = margin(10, 10, 10, 10))
plot2EMK
ggsave(filename = "/home/afall/r-docker/Analyses_SnRNA_10_2025/Sans_Balbc/Version_nautilus/Analyses_SnRNA_01_2026/New_Umap_des_CML_TRUEVERSION/UMAP_CML_avec_échantillon_Male_KI_intà6.jpg", plot = plot2EMK, height = 7, width = 7, dpi = 300)

plot2EMW <- DimPlot(data_CML_intà6, reduction = "umap", 
  cells.highlight = WhichCells(data_CML_intà6, expression = orig.ident == "B6_M_WT"), 
        cols.highlight = c("yellow"), 
        cols = "gray")+
  coord_fixed() +
  theme(aspect.ratio = 1) +
  theme(plot.margin = margin(10, 10, 10, 10))
plot2EMW
ggsave(filename = "/home/afall/r-docker/Analyses_SnRNA_10_2025/Sans_Balbc/Version_nautilus/Analyses_SnRNA_01_2026/New_Umap_des_CML_TRUEVERSION/UMAP_CML_avec_échantillon_Male_WT_intà6.jpg", plot = plot2EMW, height = 7, width = 7, dpi = 300)

# plot des Echantillons males castrés wt et mutés
plot2EMCK<- DimPlot(data_CML_intà6, reduction = "umap", 
  cells.highlight = WhichCells(data_CML_intà6, expression = orig.ident == "B6_M_Ox_KI"), 
        cols.highlight = c("pink"), 
        cols = "gray")+
  coord_fixed() +
  theme(aspect.ratio = 1) +
  theme(plot.margin = margin(10, 10, 10, 10))
plot2EMCK
ggsave(filename = "/home/afall/r-docker/Analyses_SnRNA_10_2025/Sans_Balbc/Version_nautilus/Analyses_SnRNA_01_2026/New_Umap_des_CML_TRUEVERSION/UMAP_CML_avec_échantillon_Male_Castré_KI_intà6.jpg", plot = plot2EMCK, height = 7, width = 7, dpi = 300)

plot2EMCW <- DimPlot(data_CML_intà6, reduction = "umap", 
  cells.highlight = WhichCells(data_CML_intà6, expression = orig.ident == "B6_M_Ox_WT"),
        cols.highlight = c("orange"), 
        cols = "gray")+
  coord_fixed() +
  theme(aspect.ratio = 1) +
  theme(plot.margin = margin(10, 10, 10, 10))
plot2EMCW
ggsave(filename = "/home/afall/r-docker/Analyses_SnRNA_10_2025/Sans_Balbc/Version_nautilus/Analyses_SnRNA_01_2026/New_Umap_des_CML_TRUEVERSION/UMAP_CML_avec_échantillon_Male_Castré_WT_intà6.jpg", plot = plot2EMCW, height = 7, width = 7, dpi = 300)
saveRDS(data_CML_intà6, file="/home/afall/r-docker/Filtrage_soupx_doubletfinder/data_CML_inta6.rds")
data_CML_intà6 <- readRDS("/home/afall/r-docker/Filtrage_soupx_doubletfinder/data_CML_inta6.rds")
data_CML_intà6
```


# Dotplot de gène d'intéret dans la population des CML

```{r}
feat<- c("Mcam")
feat
dot <- DotPlot(data_CML_intà6, features = feat) + 
  theme_classic() +
  theme(axis.text.x = element_text(angle = 80, hjust = 1, vjust = 1, margin = margin(t = 5)))
dot
# Sauvegarde correcte en PNG
ggsave(filename = "/home/afall/r-docker/Analyses_SnRNA_10_2025/Sans_Balbc/Version_nautilus/Analyses_SnRNA_01_2026/Demande_12_03_2026/Dotplot_expression_gène_intéret_chez_CML_intégrationà6_res05.png", plot = dot, width = 12, height = 7, dpi = 300)

```

# Extration des DEG entre cluster des CML de l'intégration à 6 à la res 0.5 sur l'ensemble des 6 échantillons

```{r}
# Pour le cluster 4
deg_cluster4_CML_intà6 <- FindMarkers(
  data_CML_intà6,
  ident.1 = "4",
  logfc.threshold = 0.25,
  min.pct = 0.1
)
deg_cluster4_CML_intà6
write.xlsx(deg_cluster4_CML_intà6,
             "/home/afall/r-docker/Analyses_SnRNA_10_2025/Sans_Balbc/Version_nautilus/Analyses_SnRNA_01_2026/New_Umap_des_CML_TRUEVERSION/DEG_cluster4_CML_intà6_res02.xlsx",
             rowNames = TRUE)  # Le fichier DEG_cluster4_CML_intà6.xlsx contient les DEG du cluster 4 obtenu en comparant le cluster 4 aux autres clusters (sauf le 4) de la population des CML 
# Sélectionner les gènes significatifs du cluster
deg_sig <- deg_cluster4_CML_intà6[
deg_cluster4_CML_intà6$p_val_adj < 0.05, ]
deg_sig  # Contient uniquement les DEG du cluster 4 qui ont un p_val_adj < 0.05 (on garde les up et les down régulés)
genes <- rownames(deg_sig) # récupération du symbol des gènes du cluster 
genes
genes_df <- data.frame(Gene = genes)
write.xlsx(
  genes_df,
  "/home/afall/r-docker/Analyses_SnRNA_10_2025/Sans_Balbc/Version_nautilus/Analyses_SnRNA_01_2026/New_Umap_des_CML_TRUEVERSION/DEG_filtré_cluster4_CML_intà6_pvaladj<005_res025.xlsx",
  rowNames = TRUE
)

background_genes4 <- rownames(deg_cluster4_CML_intà6)
background_genes4
## Demande du 26/03/2026 par isabelle
# Création colonne "signification" selon les seuils pour faire le volcano plot 
deg_cluster4_CML_intà6$signification <- "NS"
deg_cluster4_CML_intà6$signification[deg_cluster4_CML_intà6$p_val_adj < 0.05 &
                                   deg_cluster4_CML_intà6$avg_log2FC > 0.25] <- "Up in KI"
deg_cluster4_CML_intà6$signification[deg_cluster4_CML_intà6$p_val_adj < 0.05 &
                                   deg_cluster4_CML_intà6$avg_log2FC < -0.25] <- "Up in WT"
diff_genes$signification <- deg_cluster4_CML_intà6$signification[rownames(diff_genes)]
# Tous les points = deg_cluster4_CML_intà6
library(ggplot2)
 volcano <- ggplot(deg_cluster4_CML_intà6, aes(x = avg_log2FC, y = -log10(p_val_adj), color = signification)) +
  geom_point(alpha = 0.7, size = 1.5) +
  
  # Annotations = seulement diff_genes
 geom_text_repel(data = diff_genes, aes(label = gene), size = 3, max.overlaps = 15) +
  
  scale_color_manual(values = c("Up in KI" = "red", "Up in WT" = "blue", "NS" = "grey70")) +
  theme_classic(base_size = 14) +
  geom_vline(xintercept = c(-0.25, 0.25), linetype = "dashed") +
  geom_hline(yintercept = -log10(0.05), linetype = "dashed") +
  labs(title = "Volcano plot: KI vs WT", x = "log2 Fold Change", y = "-log10(p_adj)")
ggsave(filename = "/home/afall/r-docker/Analyses_SnRNA_10_2025/Sans_Balbc/Version_nautilus/Analyse_différentielle_types_cellulaires/Adipocytes/Volcano_MALE_Adipo_KIvsWT.png", plot = volcano, width = 12, height = 7, dpi = 300)


#BiocManager::install("org.Mm.eg.db")
library(org.Mm.eg.db)
library(enrichplot)
library(msigdbr)
library(fgsea)


# Récupérer la liste de gènes différentiellements exprimés 
sig <- subset(deg_cluster4_CML_intà6, p_val_adj < 0.05 & abs(avg_log2FC) > 0.5)
genes_sym <- rownames(sig) # récupération du symbol des gènes 
# Conversion des identifiants d'entrée ( ici nous transformons les gènes en indentifiants d'entrée c'est à dire des chiffres)
conv <- bitr(rownames(deg_cluster4_CML_intà6), fromType="SYMBOL", toType="ENTREZID", OrgDb="org.Mm.eg.db")
genes_or_entrez <- conv$ENTREZID[conv$SYMBOL %in% genes_sym]
universe_entrez <- conv$ENTREZID
# Enrichment avec l'utilisation de la base de donnée KEGG
ekegg <- enrichKEGG(gene         = genes_or_entrez,
                    organism     = "mmu",
                    pvalueCutoff = 0.05)

ekegg
head(ekegg@result)
dotplot(ekegg, showCategory = 20) # showCategory nous permet d'indique le nbre de pathway que nous voulons mettre sur notre dotplot
D1 <- dotplot(ekegg, showCategory = 20) + ggtitle(" KEGG enrichment (KI vs WT, males)")
ggsave(filename = "/home/afall/r-docker/Analyses_SnRNA_10_2025/Sans_Balbc/Version_nautilus/Analyse_différentielle_types_cellulaires/Adipocytes/Dotplot_enrich_KEGG_MALE_Adipo_KIvsWT.png", plot = D1, width = 12, height = 7, dpi = 300)


library(clusterProfiler)
# Avec la base de donnée GO
ego <- enrichGO(
gene = genes,
OrgDb = org.Mm.eg.db,
keyType = "SYMBOL",
ont = "BP"
)
ego
head(ego@result)
# Visualisation 
D <- dotplot(ego, showCategory = 10) + ggtitle("GO BP enrichment (cluster4_CML_intà6 vs les autres clusters)")
D
ggsave(filename = "/home/afall/r-docker/Analyses_SnRNA_10_2025/Sans_Balbc/Version_nautilus/Analyses_SnRNA_01_2026/New_analysis_CML_TRUEVERSION/Dotplot_enrichGO_cluster4_CML_res02_intà6.png", plot = D, width = 12, height = 7, dpi = 300)

genes
# Avec la base de donnée KEGG
ekegg <- enrichKEGG(
gene = genes,
organism = "mmu"
)
ekegg  #### KEGG ne nous donne pas d'enrichissement ici
library(ReactomePA)
ereact <- enrichPathway(gene = genes, organism="mouse")
ereact  #### Reactome ne nous donne pas d'enrichissement également

data_CML_intà6
# Pour le cluster 3
deg_cluster3_CML_intà6 <- FindMarkers(
  data_CML_intà6,
  ident.1 = "3",
  logfc.threshold = 0.25,
  min.pct = 0.1
)
deg_cluster3_CML_intà6
write.xlsx(deg_cluster3_CML_intà6,
             "/home/afall/r-docker/Analyses_SnRNA_10_2025/Sans_Balbc/Version_nautilus/Analyses_SnRNA_01_2026/New_Umap_des_CML_TRUEVERSION/DEG_cluster3_CML_intà6_res02.xlsx",
             rowNames = TRUE)  # Le fichier DEG_cluster3_CML_intà6.xlsx contient les DEG du cluster 3 obtenu en comparant le cluster 3 aux autres clusters (sauf le 3) de la population des CML 
# Sélectionner les gènes significatifs du cluster
deg_sig <- deg_cluster3_CML_intà6[
deg_cluster3_CML_intà6$p_val_adj < 0.05, ]
deg_sig  # Contient uniquement les DEG du cluster 3 qui ont un p_val_adj < 0.05 
genes3 <- rownames(deg_sig) # genes3 ici pour dire les gènes du cluster 3
genes3
genes3_df <- data.frame(Gene = genes3)
write.xlsx(
  genes3_df,
  "/home/afall/r-docker/Analyses_SnRNA_10_2025/Sans_Balbc/Version_nautilus/Analyses_SnRNA_01_2026/New_Umap_des_CML_TRUEVERSION/DEG_filtré_cluster3_CML_intà6_pvaladj<005_res02.xlsx",
  rowNames = TRUE
)
library(clusterProfiler)
# Avec la base de donnée GO
ego <- enrichGO(
gene = genes3,
OrgDb = org.Mm.eg.db,
keyType = "SYMBOL",
ont = "BP"
)
ego
head(ego@result)
# Visualisation 
D <- dotplot(ego, showCategory = 10) + ggtitle("GO BP enrichment (cluster3_CML_intà6 vs les autres clusters)")
D
ggsave(filename = "/home/afall/r-docker/Analyses_SnRNA_10_2025/Sans_Balbc/Version_nautilus/Analyses_SnRNA_01_2026/New_analysis_CML_TRUEVERSION/Dotplot_enrichGO_cluster3_CML_res02_intà6.png", plot = D, width = 12, height = 7, dpi = 300)
# Avec la base de donnée KEGG
ekegg <- enrichKEGG(
gene = genes3,
organism = "mmu"
)
ekegg  #### KEGG ne nous donne pas d'enrichissement ici
library(ReactomePA)
ereact <- enrichPathway(gene = genes3, organism="mouse")
ereact  #### Reactome ne nous donne pas d'enrichissement également

# Pour le cluster 0
deg_cluster0_CML_intà6 <- FindMarkers(
  data_CML_intà6,
  ident.1 = "0",
  logfc.threshold = 0.25,
  min.pct = 0.1
)
deg_cluster0_CML_intà6
write.xlsx(deg_cluster0_CML_intà6,
             "/home/afall/r-docker/Analyses_SnRNA_10_2025/Sans_Balbc/Version_nautilus/Analyses_SnRNA_01_2026/New_Umap_des_CML_TRUEVERSION/DEG_cluster0_CML_intà6_res02.xlsx",
             rowNames = TRUE)  # Le fichier DEG_cluster0_CML_intà6.xlsx contient les DEG du cluster 0 obtenu en comparant le cluster 0 aux autres clusters (sauf le 0) de la population des CML 
# Sélectionner les gènes significatifs du cluster
deg_sig <- deg_cluster0_CML_intà6[
deg_cluster0_CML_intà6$p_val_adj < 0.05, ]
deg_sig  # Contient uniquement les DEG du cluster 0 qui ont un p_val_adj < 0.05 
genes0 <- rownames(deg_sig) # genes0 ici pour dire les gènes du cluster 0
genes0
genes0_df <- data.frame(Gene = genes0)
write.xlsx(
  genes0_df,
  "/home/afall/r-docker/Analyses_SnRNA_10_2025/Sans_Balbc/Version_nautilus/Analyses_SnRNA_01_2026/New_Umap_des_CML_TRUEVERSION/DEG_filtré_cluster0_CML_intà6_pvaladj<005_res02.xlsx",
  rowNames = TRUE
)

library(clusterProfiler)
# Avec la base de donnée GO
ego <- enrichGO(
gene = genes0,
OrgDb = org.Mm.eg.db,
keyType = "SYMBOL",
ont = "BP"
)
ego
head(ego@result)
# Visualisation 
D <- dotplot(ego, showCategory = 10) + ggtitle("GO BP enrichment (cluster0_CML_intà6 vs les autres clusters)")
D
ggsave(filename = "/home/afall/r-docker/Analyses_SnRNA_10_2025/Sans_Balbc/Version_nautilus/Analyses_SnRNA_01_2026/New_analysis_CML_TRUEVERSION/New_Dotplot_enrichGO_cluster0_CML_intà6.png", plot = D, width = 12, height = 7, dpi = 300)
# Avec la base de donnée KEGG
ekegg <- enrichKEGG(
gene = genes0,
organism = "mmu"
)
ekegg  #### KEGG ne nous donne pas d'enrichissement ici
library(ReactomePA)
ereact <- enrichPathway(gene = genes0, organism="mouse")
ereact  #### Reactome ne nous donne pas d'enrichissement également

# Pour le cluster 1
deg_cluster1_CML_intà6 <- FindMarkers(
  data_CML_intà6,
  ident.1 = "1",
  logfc.threshold = 0.25,
  min.pct = 0.1
)
deg_cluster1_CML_intà6
write.xlsx(deg_cluster1_CML_intà6,
             "/home/afall/r-docker/Analyses_SnRNA_10_2025/Sans_Balbc/Version_nautilus/Analyses_SnRNA_01_2026/New_Umap_des_CML_TRUEVERSION/DEG_cluster1_CML_intà6_res02.xlsx",
             rowNames = TRUE)  
# Sélectionner les gènes significatifs du cluster
deg_sig <- deg_cluster1_CML_intà6[
deg_cluster1_CML_intà6$p_val_adj < 0.05, ]
deg_sig 
genes1 <- rownames(deg_sig) 
genes1
genes1_df <- data.frame(Gene = genes1)
write.xlsx(
  genes1_df,
  "/home/afall/r-docker/Analyses_SnRNA_10_2025/Sans_Balbc/Version_nautilus/Analyses_SnRNA_01_2026/New_Umap_des_CML_TRUEVERSION/DEG_filtré_cluster1_CML_intà6_pvaladj<005_res02.xlsx",
  rowNames = TRUE
)

# Avec la base de donnée GO
ego <- enrichGO(
gene = genes1,
OrgDb = org.Mm.eg.db,
keyType = "SYMBOL",
ont = "BP"
)
ego
head(ego@result)
# Visualisation 
D <- dotplot(ego, showCategory = 10) + ggtitle("GO BP enrichment (cluster1_CML_intà6 vs les autres clusters)")
D
ggsave(filename = "/home/afall/r-docker/Analyses_SnRNA_10_2025/Sans_Balbc/Version_nautilus/Analyses_SnRNA_01_2026/New_analysis_CML_TRUEVERSION/Dotplot_enrichGO_cluster1_CML_res02_intà6.png", plot = D, width = 12, height = 7, dpi = 300)
# Avec la base de donnée KEGG
ekegg <- enrichKEGG(
gene = genes1,
organism = "mmu"
)
ekegg  #### KEGG ne nous donne pas d'enrichissement ici
ereact <- enrichPathway(gene = genes1, organism="mouse")
ereact  #### Reactome ne nous donne pas d'enrichissement également

# Pour le cluster 2
deg_cluster2_CML_intà6 <- FindMarkers(
  data_CML_intà6,
  ident.1 = "2",
  logfc.threshold = 0.25,
  min.pct = 0.1
)
deg_cluster2_CML_intà6
write.xlsx(deg_cluster2_CML_intà6,
             "/home/afall/r-docker/Analyses_SnRNA_10_2025/Sans_Balbc/Version_nautilus/Analyses_SnRNA_01_2026/New_Umap_des_CML_TRUEVERSION/DEG_cluster2_CML_intà6_res02.xlsx",
             rowNames = TRUE)  
# Sélectionner les gènes significatifs du cluster
deg_sig <- deg_cluster2_CML_intà6[
deg_cluster2_CML_intà6$p_val_adj < 0.05, ]
deg_sig 
genes2 <- rownames(deg_sig) 
genes2
genes2_df <- data.frame(Gene = genes2)
write.xlsx(
  genes2_df,
  "/home/afall/r-docker/Analyses_SnRNA_10_2025/Sans_Balbc/Version_nautilus/Analyses_SnRNA_01_2026/New_Umap_des_CML_TRUEVERSION/DEG_filtré_cluster2_CML_intà6_pvaladj<005_res02.xlsx",
  rowNames = TRUE
)

# Avec la base de donnée GO
ego <- enrichGO(
gene = genes2,
OrgDb = org.Mm.eg.db,
keyType = "SYMBOL",
ont = "BP"
)
ego
head(ego@result)
# Visualisation 
D <- dotplot(ego, showCategory = 10) + ggtitle("GO BP enrichment (cluster2_CML_intà6 vs les autres clusters)")
D
ggsave(filename = "/home/afall/r-docker/Analyses_SnRNA_10_2025/Sans_Balbc/Version_nautilus/Analyses_SnRNA_01_2026/New_analysis_CML_TRUEVERSION/Dotplot_enrichGO_cluster2_CML_res02_intà6.png", plot = D, width = 12, height = 7, dpi = 300)
# Avec la base de donnée KEGG
ekegg <- enrichKEGG(
gene = genes2,
organism = "mmu"
)
ekegg  #### KEGG ne nous donne pas d'enrichissement ici
ereact <- enrichPathway(gene = genes2, organism="mouse")
ereact  #### Reactome ne nous donne pas d'enrichissement également

# Pour le cluster 5
deg_cluster5_CML_intà6 <- FindMarkers(
  data_CML_intà6,
  ident.1 = "5",
  logfc.threshold = 0.25,
  min.pct = 0.1
)
deg_cluster5_CML_intà6
write.xlsx(deg_cluster5_CML_intà6,
             "/home/afall/r-docker/Analyses_SnRNA_10_2025/Sans_Balbc/Version_nautilus/Analyses_SnRNA_01_2026/New_Umap_des_CML_TRUEVERSION/DEG_cluster5_CML_intà6_res02.xlsx",
             rowNames = TRUE)  
# Sélectionner les gènes significatifs du cluster
deg_sig <- deg_cluster5_CML_intà6[
deg_cluster5_CML_intà6$p_val_adj < 0.05, ]
deg_sig 
genes5 <- rownames(deg_sig) 
genes5
genes5_df <- data.frame(Gene = genes5)
write.xlsx(
  genes5_df,
  "/home/afall/r-docker/Analyses_SnRNA_10_2025/Sans_Balbc/Version_nautilus/Analyses_SnRNA_01_2026/New_Umap_des_CML_TRUEVERSION/DEG_filtré_cluster5_CML_intà6_pvaladj<005_res02.xlsx",
  rowNames = TRUE
)

# Avec la base de donnée GO
ego <- enrichGO(
gene = genes5,
OrgDb = org.Mm.eg.db,
keyType = "SYMBOL",
ont = "BP"
)
ego
head(ego@result)
# Visualisation 
D <- dotplot(ego, showCategory = 10) + ggtitle("GO BP enrichment (cluster5_CML_intà6 vs les autres clusters)")
D
ggsave(filename = "/home/afall/r-docker/Analyses_SnRNA_10_2025/Sans_Balbc/Version_nautilus/Analyses_SnRNA_01_2026/New_analysis_CML_TRUEVERSION/Dotplot_enrichGO_cluster5_CML_res02_intà6.png", plot = D, width = 12, height = 7, dpi = 300)
# Avec la base de donnée KEGG
ekegg <- enrichKEGG(
gene = genes5,
organism = "mmu"
)
ekegg  #### KEGG ne nous donne pas d'enrichissement ici
ereact <- enrichPathway(gene = genes5, organism="mouse")
ereact  #### Reactome ne nous donne pas d'enrichissement également

```

###### Analyse des DEGS extraits chez les clusters des CML après le runUMAP 
```{r}
### PATHWAY
library(ggplot2)
#if (!require("BiocManager", quietly = TRUE))
    #install.packages("BiocManager")

#BiocManager::install("clusterProfiler")
library(clusterProfiler)

#BiocManager::install("org.Mm.eg.db")
library(org.Mm.eg.db)
library(enrichplot)
library(msigdbr)
library(fgsea)
# Récupération du symbol des gènes
genes0
genes1
genes2
genes3
genes
genes5
# Conversion des identifiants d'entrée ( ici nous transformons les gènes en indentifiants d'entrée c'est à dire des chiffres)
conv <- bitr(rownames(deg_cluster0_CML_intà6), fromType="SYMBOL", toType="ENTREZID", OrgDb="org.Mm.eg.db")
conv
genes_or_entrez <- conv$ENTREZID[conv$SYMBOL %in% genes0]
universe_entrez <- conv$ENTREZID
ego_all <- enrichGO(
  gene = genes_or_entrez,
  OrgDb = org.Mm.eg.db,
  keyType = "ENTREZID",
  ont = "BP",
  pvalueCutoff = 0.5,
  qvalueCutoff = 0.5
)
ego_all
head(ego_all@result)

# Visualisation 
D <- dotplot(ego_all, showCategory = 20) + ggtitle("GO BP enrichment cluster0_CML")
D
ggsave(filename = "/home/afall/r-docker/Analyses_SnRNA_10_2025/Sans_Balbc/Version_nautilus/Analyses_SnRNA_01_2026/New_analysis_CML_TRUEVERSION/Dotplot_enrich_cluster0_CML_res02.png", plot = D, width = 12, height = 7, dpi = 300)

# Enrichment avec l'utilisation de la base de donnée KEGG
ekegg <- enrichKEGG(gene         = genes_or_entrez,
                    organism     = "mmu",
                    pvalueCutoff = 0.05)

ekegg
head(ekegg@result)
dotplot(ekegg, showCategory = 18) # showCategory nous permet d'indique le nbre de pathway que nous voulons mettre sur notre dotplot
D1 <- dotplot(ekegg, showCategory = 18) + ggtitle(" KEGG enrichment (KI vs WT, males)")
ggsave(filename = "/home/afall/r_docker/Analyses_SnRNA_10_2025/Sans_Balbc/Version_nautilus/Analyse_différentielle_types_cellulaires/Dotplot_enrich_KEGG_MALE_CML_KIvsWT.png", plot = D1, width = 12, height = 7, dpi = 300)

# Enrichment avec l'utilisation de la base de donnée KEGG
#BiocManager::install("ReactomePA")
library(ReactomePA)
ereact <- enrichPathway(gene = genes_or_entrez, organism="mouse", pvalueCutoff = 0.05, qvalueCutoff = 0.1)
ereact
dotplot(ereact, showCategory = 5)
barplot(ereact, showCategory=5) # 5 ici parce qu'il y a eu que 5 enrichissements
D2 <- dotplot(ereact, showCategory = 5) + ggtitle(" REACTOME enrichment (KI vs WT, males)")
ggsave(filename = "/home/afall/r_docker/Analyses_SnRNA_10_2025/Sans_Balbc/Version_nautilus/Analyse_différentielle_types_cellulaires/Dotplot_enrich_REACTOME_MALE_CML_KIvsWT.png", plot = D2, width = 12, height = 7, dpi = 300)
B <- barplot(ereact, showCategory=5) + ggtitle(" REACTOME enrichment (KI vs WT, males)")
ggsave(filename = "/home/afall/r_docker/Analyses_SnRNA_10_2025/Sans_Balbc/Version_nautilus/Analyse_différentielle_types_cellulaires/Barplot_enrich_REACTOME_MALE_CML_KIvsWT.png", plot = B, width = 12, height = 7, dpi = 300)

# Exemple GSEA en utilisant msigdbr C2
m_df <- msigdbr(species = "Mus musculus", category = "C2")
m_df
pathways <- split(m_df$gene_symbol, m_df$gs_name)
pathways
ranks <- markers_male_KI_vs_WT$avg_log2FC
ranks
names(ranks) <- rownames(markers_male_KI_vs_WT)
ranks <- sort(ranks, decreasing = TRUE)
# run fgsea
fg <- fgsea(pathways = pathways, stats = ranks, nperm = 10000)
head(fg[order(padj), ])
# Visualisation
top_fg <- fg[order(fg$padj), ][1:20, ]  # top 20: les 20 pathways les plus enrichies
top_fg
B1 <- ggplot(top_fg, aes(x = reorder(pathway, NES), y = NES, fill = padj)) +
  geom_col() +
  coord_flip() +
  scale_fill_gradient(low = "red", high = "blue", name = "padj") +
  labs(title = "Top 20 pathways enrichis (GSEA - fgsea)",
       x = "Pathway", y = "Normalized Enrichment Score (NES)") +
  theme_classic()
ggsave(filename = "/home/afall/r_docker/Analyses_SnRNA_10_2025/Sans_Balbc/Version_nautilus/Analyse_différentielle_types_cellulaires/Barplot_enrich_GSEA_MALE_CML_KIvsWT.png", plot = B1, width = 12, height = 7, dpi = 300)

# plotEnrichment(pathways[["JECHLINGER_EPITHELIAL_TO_MESENCHYMAL_TRANSITION_DN"]], ranks) # Cela trace la courbe de GSEA : comment les gènes d’un pathway sont distribués parmi les plus up ou down-régulés.
```

##### Analyse des grands types cellulaires: pour les males uniquement

```{r}
## Analyse avec les males non castrés 
table(data.integrated2$orig.ident)
# Extraction des échantillons males
data_male <- subset(data.integrated2, subset = orig.ident %in% c("B6_M_WT", "B6_M_KI"))
data_male
table(data_male$orig.ident)
```

